---
title: "Inecuaciones racionales"
subtitle: "Sesión 04"  
author: 
  - "Alejandro Ucan"
date: '`r Sys.Date()`'
output:
  xaringan::moon_reader:
    css: xaringan-themer.css
    nature:
      slideNumberFormat: "%current%"
      highlightStyle: github
      highlightLines: true
      ratio: 16:9
      countIncrementalSlides: true
---

```{r setup, include=FALSE}
options(htmltools.dir.version = FALSE)
knitr::opts_chunk$set(
  fig.width=9, fig.height=3.5, fig.retina=3,
  out.width = "100%",
  cache = FALSE,
  echo = FALSE,
  message = FALSE, 
  warning = FALSE,
  hiline = TRUE
)
```

```{r xaringan-themer, include=FALSE, warning=FALSE}
library(xaringanthemer)
style_duo_accent(
  primary_color = "#f6b26b",
  secondary_color = "#fc8100",
  inverse_header_color = "#5E4701"
)
```

```{r xaringan-editable, echo=FALSE}
xaringanExtra::use_editable(expires = 1)
xaringanExtra::use_scribble()
```
# Objetivos:

 * Distinguir cuando una inecuación es racional. <br/> <br/>
 * Reducir inecuación racionales. <br/> <br/>
 * Describir un conjunto solución a una inecuación racional.

---
# Desigualdades Racionales

Una __inecuación racional__ es una desigualdad que involucre variables que estén en cocientes. 

__Por ejemplo:__ $\frac{7}{x}<2$ o $\frac{3-x}{2+x}>4.$

> __Importante:__ Recuerda que en un cociente el denominador (la parte de abajo de la fracción) __NO__ puede ser igual a cero.

---
# Solución de una Inecuación Racional

En el ejemplo $\frac{7}{x}<2,$ notemos que el denominador es $x$ y este tiene que se diferente de cero. De aquí obtenemos dos casos:
<br/><br/>

> _Caso 1:_ $x>0.$ Cómo $x>0$ podemos usar monotonía producto para desahecernos del denominador.

$$
\frac{7}{x}\color{red}{x} < 2\color{red}{x}
$$

$$
7<2x \iff \frac{7}{2}<x.
$$

En el primer caso, la $x$ debe cumplir $x>0$ y $x>\frac{7}{2},$ es decir, y esto sucede cuando $x>\frac{7}{2}.$

---
> _Caso 2:_ $x<0.$ Cómo $x<0$ podemos usar inversión producto para desahecernos del denominador.

$$
\frac{7}{x}\color{red}{x} \color{green}{>} 2\color{red}{x}
$$

$$
7>2x \iff \frac{7}{2}>x.
$$
En el segundo caso, la $x$ debe cumplir que $x<0$ y $x<\frac{7}{2}<x.$ Esto sucede cuando $x<0.$

La solución es: $(-\infty,0)\cup\left(\frac{7}{2},\infty\right).$
---
# Solución de una desigualdad Racional
__Ejemplo:__ $\frac{x}{x-3}<4,$ notemos que el denominador es $x-3$ y este tiene que se diferente de cero. De aquí obtenemos dos casos:
<br/>

> _Caso 1:_ $x-3>0.$ Cómo $x-3>0$ podemos usar monotonía producto para desahecernos del denominador. 

$$
\left(\frac{x}{x-3}\right)(\color{red}{x-3}) < 4(\color{red}{x-3})
$$
$$
x< 4x-12 \iff 12<3x \iff 4<x
$$

Entonces en el primer caso se debe cumplir $x-3>0$ (o lo que es lo mismo $x>3$) y $4<x.$  Lo cual ocurre cuando $x>4.$
---
> _Caso 2:_ $x-3<0.$ Cómo $x-3<0$ podemos usar inversión producto para desahecernos del denominador. 

$$
\left(\frac{x}{x-3}\right)(\color{red}{x-3}) \color{green}{>} 4(\color{red}{x-3})
$$
$$
x> 4x-12 \iff 12>3x \iff 4>x
$$
Entonces en el segundo caso se debe cumplir $x-3<0$ (o lo que es lo mismo $x<3$) y $4>x.$  Lo cual ocurre cuando $x<3.$


La solución es: $(-\infty,3)\cup (4,\infty).$
---
# Ahora intentalo tú.
En el ejemplo $\frac{3-x}{2+x}>4,$ notemos que el denominador es $2+x$ y este tiene que se diferente de cero. De aquí obtenemos dos casos:
<br/><br/>

> _Caso 1:_ $2+x>0$

<br/><br/><br/><br/>

> _Caso 2:_ $2+x<0$

<br/><br/><br/><br/>
La solución es:
