---
title: "Espacios Generados y Dimensión"
subtitle: "Sesión 02"  
author: 
  - "Alejandro Ucan"
date: '`r Sys.Date()`'
output:
  xaringan::moon_reader:
    css: xaringan-themer.css
    nature:
      slideNumberFormat: "%current%"
      highlightStyle: github
      highlightLines: true
      ratio: 16:9
      countIncrementalSlides: true
---

```{r setup, include=FALSE}
options(htmltools.dir.version = FALSE)
knitr::opts_chunk$set(
  fig.width = 9, fig.height = 3.5, fig.retina = 3,
  out.width = "100%",
  cache = FALSE,
  echo = FALSE,
  message = FALSE, 
  warning = FALSE,
  hiline = TRUE
)
```

```{r xaringan-themer, include=FALSE, warning=FALSE}
library(xaringanthemer)
style_duo_accent(
  primary_color = "#000080",
  secondary_color = "#f2f3f4",
  inverse_header_color = "#00147e"
)
```

```{r xaringan-editable, echo=FALSE}
xaringanExtra::use_editable(expires = 1)
xaringanExtra::use_scribble()
```

```{r xaringan-logo, echo=FALSE}
xaringanExtra::use_logo(
  image_url = "https://github.com/alxcn/TecLogoEIC/blob/9562a53875418e749a296c85808a19c85fc4be74/IngenieriaCiencias_Horizontal_RGB.png",
  position = xaringanExtra::css_position(top = "2em", right = "2em")
)
```
# Objetivos de la Sesión

* Introducir las combinaciones lineales. <br/><br/>
* Diferenciar entre dependencia e independencia lineal. <br/><br/>
* Introducir los espacios generados. <br/><br/>
* Definir el concepto de dimensión. <br/><br/>


---
# Combinaciones Lineales

> __Definición:__ Sea $v\in V$ un vector. Si $u_1,\cdots,u_n\in V$ son vectores, decimos que $v$ es _combinación lineal_ de $u_1,\cdots,u_n$ si existen escalares $a_1,\cdots,a_n$ tales que $$v=a_1u_1+\cdots+a_nu_n.$$ <br/><br/>Estos escalares $a_1,\cdots,a_n$ se llaman _coeficientes_ de la combinación lineal.


##### Ejemplo 1
En $\mathbb{R}^2,$ el vector $(3,4)$ tiene las siguientes combinaciones lineales:
1. $(3,4)=1(3,0)+4(0,1)$
1. $(3,4)=2(1,2)+1(1,0)$
1. $(3,4)=1(1,2)+2(1,1)$

---
##### Ejemplo 2:

En otros espacios vectoriales podemos encontrar combinaciones lineales como estas:

1. En $M(2\times 2, \mathbb{R}),$ el vector $\begin{pmatrix}1 & 0 \\ 0 & 1\end{pmatrix}$ tiene la c.l. $\begin{pmatrix}1 & 0 \\ 0 & 1\end{pmatrix}=1\begin{pmatrix}1 & 0 \\ 0 & 0\end{pmatrix}+1\begin{pmatrix}0 & 0 \\ 0 & 1\end{pmatrix}.$ <br/><br/>
1. En $P_2(\mathbb{R}),$ el polinomio $p(x)=x^2$ tiene la c.l. $x^2=1(x^2)+0(x)+0(1).$


---
## Encontrar una C.L.

> Sea $v=(1,1,1)$ y $S=\{(1,2,3),(0,1,2),(-1,0,1)\}.$ Encuentre una c.l. de $v$ en termino de los vectores en $S.$ <br/><br/>

--

$$v=a_1(1,2,3)+a_2(0,1,2)+a_3(-1,0,1)$$ <br/>
$$v=(a_1-a_3,2a_1+a_2,3a_1+2a_2+a_3)$$ <br/>
Usando Gauss-Jordan en la matriz $$\left(\begin{array}{ccc|c}1 & 0 & -1 & 1 \\ 2& 1 & 0 & 1 \\ 3 & 2 & 1 & 1\end{array}\right)$$ obtenemos que $a_1=2, \,a_2=-3,$ y $a_3=1.$ Por lo tanto, $$v=2(1,2,3)-3(0,1,2)+(-1,0,1).$$


---
## Conjunto Generador

> __Definición:__ Sea $S=\{u_1,\cdots,u_n\}$ un conjunto de vectores en $V.$ El _espacio generado_ por $S,$ denotado por $\langle S\rangle,$ es el conjunto de todas las combinaciones lineales de $u_1,\cdots,u_n.$ <br/><br/>Es decir, $$\langle S\rangle=\{a_1u_1+\cdots+a_nu_n\mid a_1,\cdots,a_n\in\mathbb{R}\}.$$ <br/><br/> A $S$ se le conoce como conjunto generador.
--


##### Ejemplo
 
El conjunto $S=\{(1,0,0),(0,1,0),(0,0,1)\}$ es un conjunto generador de $\mathbb{R}^3$ y $S=\{(1,1),(1,-1)\}$ es un conjunto generador de $\mathbb{R}^2.$

---
##### No Ejemplo

> Si consideramos el conjunto $S=\{(1,2),(-2,-4)\}.$ Este conjunto no genera a $\mathbb{R}^2.$ <br/><br/><br/><br/>

> El conjunto $S=\{(1,2,3),(0,1,2),(-1,0,1)\},$ no genera a $\mathbb{R}^3.$ Esto se debe a que el vector $(1,-2,2)$ no es c.l. de $S.$

---
## Subespacios Vectoriales Generados

> __Teorema:__ Sea $S=\{u_1,\cdots,u_n\}$ un conjunto de vectores en $V.$ Entonces $\langle S\rangle$ es un subespacio vectorial de $V$ y es el subespacio vectorial más chico que contiene a $S.$

---
# Dependencia e Independencia lineales

> __Definición:__ Sea $S=\{u_1,\cdots,u_n\}$ un conjunto de vectores en $V.$ Decimos que $S$ es _linealmente dependiente_ si existe una combinación lineal de $u_1,\cdots,u_n$ que es igual al vector cero y al menos uno de los coeficientes de la combinación lineal es distinto de cero. <br/><br/>Si $S$ no es linealmente dependiente, decimos que $S$ es _linealmente independiente_.

--
##### Ejemplo 

El conjunto $S=\{(1,1),(1,-1)\}$ es l.i. pero $S=\{(1,2,3),(0,1,2),(-1,0,1)\}$ no lo es.

---
## Dependencia e Independencia lineales

> __Teorema:__ Sea $S=\{u_1,\cdots,u_n\}$ un conjunto de vectores en $V.$ Entonces $S$ es linealmente dependiente si y solo si al menos uno de los vectores en $S$ es combinación lineal de los demás vectores en $S.$

---
# Dimensión

> __Definición:__ Decimos que $S$ es una base para el espacio vectorial $V,$ si $S$ es l.i. y además genera a $V.$

--
##### Ejemplo

Por ejemplo, $\{(0,1),(1,0)\},$ $\{(1,1),(1,0)\}$ y $\{(1,1),(-1,1)\}$ son bases de $\mathbb{R}^2.$ Y $\{(1,1,0),(0,1,0),(0,1,1,)$ es base de $\mathbb{R}^3.$

---
## Teoremas de bases.

> __Teorema:__ Si $S$ es una base de $V$ con $n-$elementos. Entonces todo subconjunto de vectores con $n+1$ elementos es linealmente dependiente. <br/><br/>Además, si $S$ es una base de $V$ con $n-$elementos. Entonces todo subconjunto de vectores con $n-1$ elementos no genera a $V.$

--

> __Definición:__ Si $V$ tiene una base con $n-$elementos, entonces diremos que $V$ tiene _dimensión_ $n.$

---
# Actividad

1. Sea $S=\{(1,1,1),(1,2,3),(1,3,6)\}.$ Pruebe que $S$ es l.i. y que genera a $\mathbb{R}^3.$
1. Encuentra una base para la recta $L=\{(x,3x)\in\mathbb{R}^2:x\in\mathbb{R}\}.$ ¿qué dimensión debería tener?
1. Encuentra una base para el plano $P=\{(x,y,z)\in\mathbb{R}^3:x+y+z=0\}.$ ¿qué dimensión debería tener?
1. Si $S=\{(1,1,1),(1,0,1),(1,a,1)\}$, ¿qué valor debe tener $a$ para que sea linealmente dependiente?
