---
title: "Representación Matricial de Transformaciones Lineales"
subtitle: "Sesión 04"
author: 
  - "Alejandro Ucan"
date: '`r Sys.Date()`'
output:
  xaringan::moon_reader:
    css: xaringan-themer.css
    nature:
      slideNumberFormat: "%current%"
      highlightStyle: github
      highlightLines: true
      ratio: 16:9
      countIncrementalSlides: true
---

```{r setup, include=FALSE}
options(htmltools.dir.version = FALSE)
knitr::opts_chunk$set(
  fig.width=9, fig.height=3.5, fig.retina=3,
  out.width = "100%",
  cache = FALSE,
  echo = FALSE,
  message = FALSE, 
  warning = FALSE,
  hiline = TRUE
)
```

```{r xaringan-themer, include=FALSE, warning=FALSE}
library(xaringanthemer)
style_duo_accent(
  primary_color = "#000080",
  secondary_color = "#f2f3f4",
  inverse_header_color = "#00147e"
)
```

```{r xaringan-editable, echo=FALSE}
xaringanExtra::use_editable(expires = 1)
xaringanExtra::use_scribble()
```

```{r xaringan-logo, echo=FALSE}
xaringanExtra::use_logo(
  image_url = "https://github.com/alxcn/TecLogoEIC/blob/9562a53875418e749a296c85808a19c85fc4be74/IngenieriaCiencias_Horizontal_RGB.png",
  position = xaringanExtra::css_position(top = "2em", right = "2em")
)
```
# Objetivos de la Sesión

* Construiremos una matriz asociada a una transformación lineal. <br/><br/>

---
# Matriz asociada a una transformación lineal

> __Definición:__ Sea $T:V\to W$ una transformación lineal, $B=\{v_1,\ldots,v_n\}$ una base de $V$ y $C=\{w_1,\ldots,w_m\}$ una base de $W$. La __matriz asociada__ a $T$ con respecto a las bases $B$ y $C$ es la matriz $A$ de $m\times n$ definida por $$[T]_B^C=[a_{ij}]_{m\times n}$$ donde $T(v_j)=a_{1j}w_1+\cdots+a_{mj}w_m$ para $j=1,\ldots,n$.

---
##### Ejemplo 1

> Sea $T:\mathbb{R}^2\to\mathbb{R}^3$ la transformación lineal definida por $T(x,y)=(x+y,x-y,2x+3y)$. Encuentre la matriz asociada a $T$ con respecto a las bases canónicas de $\mathbb{R}^2$ y $\mathbb{R}^3$.

--
<br/><br/><br/>
Recordemos que la base canónica de $\mathbb{R}^2$ es $B=\{(1,0),(0,1)\}$ y la base canónica de $\mathbb{R}^3$ es $C=\{(1,0,0),(0,1,0),(0,0,1)\}$. Por lo tanto, $$T(1,0)=(1,1,2)=1(1,0,0)+1(0,1,0)+2(0,0,1)$$ y $$T(0,1)=(1,-1,3)=1(1,0,0)-1(0,1,0)+3(0,0,1).$$ Por lo tanto, la matriz asociada a $T$ con respecto a las bases $B$ y $C$ es $$[T]_B^C=\begin{bmatrix}1&1\\1&-1\\2&3\end{bmatrix}.$$

---
##### Ejemplo 2

> Sea $T:\mathbb{R}^2\to\mathbb{R}^2$ la transformación lineal definida por $T(x,y)=(x-y,2x+3y)$. Encuentre la matriz asociada a $T$ con respecto las bases $S_1=\{(0,1),(1,0)\}$ y $S_2=\{(1,1),(1,-1)\}.$

--
<br/><br/><br/>
Notemos que $T(1,0)=(1,2)=\frac{3}{2}(1,1)-\frac{1}{2}(1,-1)$ y $T(0,1)=(-1,3)=1(1,1)-2(1,-1)$. Por lo tanto, la matriz asociada a $T$ con respecto a las bases $S_1$ y $S_2$ es $$[T]_{S_1}^{S_2}=\begin{bmatrix}\frac{3}{2}&1\\-\frac{1}{2}&-2\end{bmatrix}.$$

---
##### Ejemplo 3

> Sea $T:P_2\to P_3$ la transformación lineal definida por $T(p(x))=xp(x)+p'(x)$. Encuentre la matriz asociada a $T$ con respecto a las bases canónicas de $P_2$ y $P_3$.

--
<br/><br/><br/>
Notemos que $T(1)=x+1$ y $T(x)=x^2+1$. Por lo tanto, la matriz asociada a $T$ con respecto a las bases canónicas de $P_2$ y $P_3$ es $$[T]_B^C=\begin{bmatrix}1&0\\1&1\\0&1\end{bmatrix}.$$