---
title: "Valores extremos en Abiertos"
subtitle: "Sesión 23"  
author: 
  - "Alejandro Ucan"
date: '`r Sys.Date()`'
output:
  xaringan::moon_reader:
    css: xaringan-themer.css
    nature:
      slideNumberFormat: "%current%"
      highlightStyle: github
      highlightLines: true
      ratio: 16:9
      countIncrementalSlides: true
---

```{r setup, include=FALSE}
options(htmltools.dir.version = FALSE)
knitr::opts_chunk$set(
  fig.width=3, fig.height=2.5, fig.retina=3,
  out.width = "50%",
  cache = FALSE,
  echo = FALSE,
  message = FALSE, 
  warning = FALSE,
  hiline = TRUE
)
```

```{r xaringan-themer, include=FALSE, warning=FALSE}
library(xaringanthemer)
style_duo_accent(
  primary_color = "#f6b26b",
  secondary_color = "#fc8100",
  inverse_header_color = "#5E4701"
)
```

```{r xaringan-editable, echo=FALSE}
xaringanExtra::use_editable(expires = 1)
xaringanExtra::use_scribble()
```
# Objetivos:

 * Encontrar los valores extremos de funciones en intervalos abiertos. <br/><br/>
 * Conocer los criterios para decidir valores extremos. <br/><br/>
 * Aplicar el criterio de la primera derivada. <br/><br/>
 
---
# ¿Cuál es la diferencia entre cerrados y abiertos?

.pull-left[ __en cerrados:__<br/><br/><br/>
* Siempre hay puntos fronterizos.<br/><br/>
* Siempre hay más de un punto para poder comparar. <br/><br/>
* Siempre hay un mínimo y un máximo]

.pull-right[__en abiertos:__ <br/><br/><br/>
* Nunca hay puntos fronterizos. <br/><br/>
* No siempre es posible encontrar dos puntos para comparar. <br/><br/>
* En algunos casos puede no haber alguno o ninguno.]

---
# Ejemplo (no hay puntos de comparación):

> Calcular los valores extremos de $f(x)=x^2-6x+5.$

No hay puntos fronterizos, así que solo falta encontrar los estacionarios. Deribamos y resolvemos $f'(x)=0.$

$$ f'(x)=2x-6\Rightarrow 2x-6=0\Rightarrow x=3.$$
<br/>
¿Cómo decidimos si en $x=3$ la función alcanza un mínimo o un máximo?

---
# Ejemplo (no hay máximos y mínimos globales):

> Consideremos la función $f(x)= 2x^3-3x^2-12x+7.$

<iframe src="https://www.geogebra.org/graphing/phdrmjus?embed" width="1200" height="400" allowfullscreen style="border: 1px solid #e4e4e4;border-radius: 4px;" frameborder="0"></iframe>

---
# Criterio de la Primera Derivada:

> Supongamos que $f$ es una función con un punto crítico (estacionario) en $x=c.$ Entonces: <br/>
* $f$ tiene un mínimo local en $x=c,$ si $f'$ cambia de negativo a positivo en $x=c.$ <br/><br/>
* $f$ tiene un máximo local en $x=c,$ si $f'$ cambia de positivo a negativo en $x=c.$

---
# Ejemplo:
Encuentra los valores extremos locales de la función $f(x)=x^2-6x+5.$ <br/><br/>

* Encontramos los puntos _críticos_: derivamos $f'(x)=2x-6$ y resolvemos la ecuación $f'(x)=0.$ $$2x-6=0 \Leftrightarrow x=3.$$

* Aplicamos el criterio de la primera derivada: 

---
# Ejemplo 2:
Encuentra los valores extremos locales de la función $f(x)=2x^3-3x^2-12x+7.$ <br/><br/>

* Encontramos los puntos _críticos_: derivamos $f'(x)=6x^2-6x-12$ y resolvemos la ecuación $f'(x)=0.$ $$6x^2-6x-12=0 \Leftrightarrow x_1=-1, x_2=2.$$

* Aplicamos el criterio de la primera derivada: 

---
# Ejemplo 3:
Encuentra los valores extremos locales de la función $f(x)=\frac{x^5}{5}-\frac{5}{3}x^3+4x-2,$ en el intervalos $(-3/2,4).$ <br/><br/>

* Encontramos los puntos _críticos_: derivamos $f'(x)=x^4-5x^2+4$ y resolvemos la ecuación $f'(x)=0.$ $$x^4-5x^2+4=(x^2-1)(x^2-4)=0 \Leftrightarrow x_1=-1, x_2=1, x_3=-2,x_4=2.$$

* Aplicamos el criterio de la primera derivada: 

---
# Ejercicios:

Encuentre los valores extremos locales de las siguientes funciones en su dominio o en el intervalo donde se indica. <br/><br/>

1. $f(x)=2x^3-2x^2+6x+4.$ <br/>
2. $f(x)=5+6x-2x^3.$ <br/>
3. $f(x)=1-e^{-x^2}$ en $(-2,2).$ <br/>
4. $f(x)=e^{x^3-x}$ en $(0,4).$

