---
title: "Cálculo en Varias Variables"
subtitle: "Sesión 02"
author: 
  - "Alejandro Ucan"
date: '`r Sys.Date()`'
output:
  xaringan::moon_reader:
    css: xaringan-themer.css
    nature:
      slideNumberFormat: "%current%"
      highlightStyle: github
      highlightLines: true
      ratio: 16:9
      countIncrementalSlides: true
---

```{r setup, include=FALSE}
options(htmltools.dir.version = FALSE)
knitr::opts_chunk$set(
  fig.width=9, fig.height=3.5, fig.retina=3,
  out.width = "100%",
  cache = FALSE,
  echo = FALSE,
  message = FALSE, 
  warning = FALSE,
  hiline = TRUE
)
```

```{r xaringan-themer, include=FALSE, warning=FALSE}
library(xaringanthemer)
style_duo_accent(
  primary_color = "#000080",
  secondary_color = "#f2f3f4",
  inverse_header_color = "#00147e"
)
```

```{r xaringan-editable, echo=FALSE}
xaringanExtra::use_editable(expires = 1)
xaringanExtra::use_scribble()
```
# Objetivos:

 * Determinar la existencia de límites en campos escalares. <br/> <br/>
 * Calcular límites en campos escalares y en campos vectoriales. <br/> <br/>
 * Calcular derivadas parciales de un campo escalar.

---
# Límites

> Sea $f:\mathbb{R}^m\to \mathbb{R}^n$ una función (con $n=1,2,3$). Decimos que la función $f$ tiende a $\vec{L}$ cuando $\vec{x}$ tiende a $\vec{x}_0$ si sucede que para cada _entorno_ $U$ de $\vec{L}$ existe un _entorno_ $V$ de $\vec{x_0}$ tal que $$f(V)\subset U.$$ <br/><br/>
En símbolos escribimos, $$\lim_{\vec{x}\to \vec{x}_0}f(\vec{x})=\vec{L}.$$

---
# Ejemplo:

Calcule el límite de la función $f(x,y)=x^2+y^2+2$ cuando $(x,y)$ tiende a $(0,1).$

<iframe src="https://www.geogebra.org/calculator/nhnmmvej?embed" width="1200" height="450" allowfullscreen style="border: 1px solid #e4e4e4;border-radius: 4px;" frameborder="0"></iframe>

---
# No Ejemplo:

Calcule el límite de la función $f(x,y)=\displaystyle{\frac{x^2-y^2}{x^2+y^2}}$ cuando $(x,y)$ tiende a $(0,0).$

<iframe src="https://www.geogebra.org/calculator/hywpmx8h?embed" width="1200" height="400" allowfullscreen style="border: 1px solid #e4e4e4;border-radius: 4px;" frameborder="0"></iframe>
---
# ¿Cuándo no existe un límite?

> Decimos que $$\lim_{\vec{x}\to \vec{x}_0}f(\vec{x})=\vec{L}$$ existe si para cualquier trayectoria $c(t)$ en $\mathbb{R}^m$ que cumpla $c(0)=\vec{x}_0$ se cumple que $$\lim_{t\to 0}f(c(t))=\vec{L}.$$ <br/><br/>
Entonces, si existen __dos trayectorias__ con límites distintos, entonces el límite completo no existe.

---
# Ejemplo

Calcule el límite de la función $f(x,y)=\displaystyle{\frac{x^2-y^2}{x^2+y^2}}.$

Pensemos en la trayectoria, $c(t)=(t,t)$ (o séa la recta $x=y$), notemos que $c(0)=(0,0).$ $$f(c(t))=\frac{t^2-t^2}{t^2+t^2}=\frac{0}{2t^2}=0.$$

<br/><br/>

Pensemos en le trayectoria, $s(t)=(0,t)$ (o séa, la recta $x=0$), notemos que $s(0)=(0,0).$

$$f(s(t))=\frac{-t^2}{t^2}=-1.$$
---
# ¿Cómo calculamos un límite?

Para realizar esto necesitamos recurrir al concepto de __continuidad__. <br/>

> Una función $f:\mathbb{R}^n\to \mathbb{R}^m$ es continua en el vector $\vec{v}\in\mathbb{R}^n$ si se cumple:
- Si $\displaystyle{\lim_{\vec{x}\to \vec{v}}f(\vec{x})}$ existe,
- y $\displaystyle{\lim_{\vec{x}\to \vec{v}}f(\vec{x})}=f(\vec{v}).$


La definición anterior puede ser un poco contraintuitiva, pero para fines practicos:

> Un _campo escalar_ es __continuo__ si la gráfica no tiene huecos o roturas. Un _campo vectorial_ es __continuo__, si cada función coordenada (en la regla de asignación) es continuo cuando las tomamos como funciones de una variable o campos escalares.

---
# Ejemplo:

- La función $f(x,y)=3x^2+2xy+y^3$ es continua para todo vector de $\mathbb{R}^2.$ <br/>

- La función $f(x,y,z)=\sin(x+y)+\cos(z)+e^z$ es continua para todo vector de $\mathbb{R}^3.$ <br/>

- La función $f(x,y)=(\sin(x),\cos(y))$ es continua para todo vector de $\mathbb{R}^2.$ <br/>

- La función $f(x,y)=\frac{1}{x+y}$ es continua para todo vector de $\mathbb{R}^2$ excepto $(0,0).$ <br/>

- La función $f(x,y)=\sec(x)+\csc(y)$ es discontinua en varias partes de $\mathbb{R}^2.$

---
# Cálculo de Límites:

> Para calcular el límite de una función en varias variables realizamos el siguiente razonamiento:<br/><br/>
  - ¿La función es continua? Si la función es continua, entonces el límite será el resultado de evaluar la función en el valor a donde tendemos. <br/><br/>
  - ¿La función no es continua? Entonces comprobamos si existe el límite utilizando trayectorias. <br/><br/>
  
__Ejemplo 1:__ Calcule $\displaystyle{\lim_{\vec{x}\to (0,1)}3x^2+2y^3-2xy-1}$


---
# Ejemplos:

__Ejemplo 2:__ Calcule $\displaystyle{\lim_{\vec{x}\to (1,1)}(3x^2,-2xy,3-x^2y^2)}$
<br/><br/><br/><br/><br/><br/>

__Ejemplo 3:__ Calcule $\displaystyle{\lim_{\vec{x}\to(0,0,0)}e^{x^2+y+z^3}}$


---
# Ejemplos: 

__Ejemplo 4:__ Calcule límite $\displaystyle{\lim_{(x,y)\to (0,0)}\frac{xy\cos(y)}{3x^2+y^2}}.$
<br/><br/><br/><br/><br/><br/>

__Ejemplo 5:__ Calcule límite $\displaystyle{\lim_{(x,y,z)\to (0,0,0)}\frac{xy+xz^2+yz^2}{x^2+y^2+z^4}}.$

---
# Derivación

La derivación si hace distinción entre campos escalares y vectoriales, pero en ambas necesitamos la siguiente definición:

> __Definición:__ Supongamos que tenemos un campo escalar $f:\mathbb{R}^m\to \mathbb{R},$ con variables $(x_1,x_2,\cdot,x_m).$ Definimos la __derivada parcial de $f$ respecto a $x_j$__ como el límite $$\lim_{h\to 0} \frac{f(x_1,\cdots,x_j+h,\cdots,x_m)-f(x_1,\cdots,x_j,\cdots,x_m)}{h}.$$ A tal derivada parcial se le denotará por $\frac{\partial f}{\partial x_j}$ o $D_{x_j}f.$


La definición anterior solamente indica, que la derivada parcial de una función respecto a cualquiera de sus variables es simplemente derivar la función respecto a la variable deseada y el resto de las variables se consideran constantes.

---
# Ejemplo 1:

Encuentre $\frac{\partial f}{\partial x}$ y $\frac{\partial f}{\partial y}$ para el campo escalar $$f(x,y) =3x^2y+e^y+4\cos(x).$$


---
# Ejemplo 2:

Calcule todas las derivadas parciales del campo escalar $f(x,y,z)=\ln(xyz)+x+y+z.$

---
# Visión geométrica de las Derivadas Parciales

Aquí vemos las derivadas parciales de la función $f(x,y)=x^2+xy+y^3$ en el punto $(1,1).$

<iframe src="https://www.geogebra.org/calculator/uagaabd5?embed" width="1200" height="400" allowfullscreen style="border: 1px solid #e4e4e4;border-radius: 4px;" frameborder="0"></iframe>

---
# Modelación con Derivadas Parciales:

La altura de un terreno está dada por la función $h(x,y)=e^{x+y}\sqrt{4-3x^2-2y^2},$ donde $h$ está medida en $km,$ al igual que $x$ y $y.$ ¿A qué razón cambia la altura cuando nos restringimos a la dirección de $y$? ¿A qué razón cambia la altura cuando nos restringimos a $x$?


---
# Regla de la Cadena

Supongamos que $f(x,y)$ es un campo escalar, y supongamos que existen campos escalares $x=g(s,t)$ y $y=h(s,t).$ Entonces las $f$ se puede expresar como una función de $s$ y $t,$ y las derivadas parciales respecto a $s$ y $t$ están dadas por:

$$\frac{\partial f(g(s,t),h(s,t))}{\partial s}=\frac{\partial f}{\partial x}\frac{\partial x}{\partial s}+\frac{\partial f}{\partial y}\frac{\partial y}{\partial s}$$
$$\frac{\partial f(g(s,t),h(s,t))}{\partial t}=\frac{\partial f}{\partial x}\frac{\partial x}{\partial t}+\frac{\partial f}{\partial y}\frac{\partial y}{\partial t}$$
__Ejemplo:__ Supongamos que $f(x,y)=e^x\sin y,$ y $x=st^2$ y $y=s^2t.$ Calcule las derivadas parciales respecto a $s$ y $t$ de la función $f(g,h).$