---
title: "Geometría de un Espacio Métrico"
subtitle: "Sesión 03 - Lecture 2"  
author: 
  - "Alejandro Ucan"
date: '`r Sys.Date()`'
output:
  xaringan::moon_reader:
    css: xaringan-themer.css
    nature:
      slideNumberFormat: "%current%"
      highlightStyle: github
      highlightLines: true
      ratio: 16:9
      countIncrementalSlides: true
---

```{r setup, include=FALSE}
options(htmltools.dir.version = FALSE)
knitr::opts_chunk$set(
  fig.width=9, fig.height=3.5, fig.retina=3,
  out.width = "100%",
  cache = FALSE,
  echo = FALSE,
  message = FALSE, 
  warning = FALSE,
  hiline = TRUE
)
```

```{r xaringan-themer, include=FALSE, warning=FALSE}
library(xaringanthemer)
style_duo_accent(
  primary_color = "#000080",
  secondary_color = "#f2f3f4",
  inverse_header_color = "#00147e"
)
```

```{r xaringan-editable, echo=FALSE}
xaringanExtra::use_editable(expires = 1)
xaringanExtra::use_scribble()
```

```{r xaringan-logo, echo=FALSE}
xaringanExtra::use_logo(
  image_url = "https://raw.githubusercontent.com/alxcn/TecLogoEIC/9562a53875418e749a296c85808a19c85fc4be74/IngenieriaCiencias_Horizontal_RGB.png?token=AJRFKANBWGLDH7GZZ2A76UTDXWSWU",
  position = xaringanExtra::css_position(top = "2em", right = "2em")
)
```

# Objetivos de la Sesión

* Introducir los conjuntos predilectos en un espacio métrico.<br/><br/>
* Definir la noción de vecindad en un espacio métrico.<br/><br/>
* Establecer la relación entre vecindades y conjuntos abiertos en un espacio métrico.<br/><br/>
* Caracterizar la equivalencia de métricas de manera visual.

---
# Motivación.

> Supongamos que tienes un conjunto de datos de ubicaciones de tiendas y quieres agruparlas en regiones para optimizar la logística. ¿Cuál es una pieza importante en este problema? 

---
# Motivación

Algoritmos como el *K-means* o *DBSCAN* requieren de una noción de cercanía entre los puntos para poder agruparlos. Y esta noción de cercanía se puede definir a través de una métrica dependiendo la naturaleza de nuestros datos.

---
## ¿Cómo se visualizan los caminos en el plano dependiendo de la métrica?


---
# Conjuntos predilectos

## Vecindades o Bolas abiertas

> **Definición.** Sea $(X,d)$ un espacio métrico y sea $p\in X$ un punto. El conjuntos $$B_r(p)=\{x\in X: d(x,p)<r\}$$ se llama una **vecindad abierta**  ó **bola abierta** de $p$ con radio $r$.

--
<br/><br/>

> ¿Cómo se ven las vecindades dependiendo de la métrica que se elija, por ejemplo en $\mathbb{R}^2$?

---
## Esfera

> **Definición.** Sea $(X,d)$ un espacio métrico y sea $p\in X$ un punto. El conjuntos $$S_r(p)=\{x\in X: d(x,p)=r\}$$ se llama una **esfera** de $p$ con radio $r$.

---
# ¿Cómo se visualizan estas definiciones en $\mathbb{R}^2$?

<iframe src="https://www.wolframcloud.com/obj/alejandroucan-puc/Published/SpheresBalls.nb?_embed=iframe" width="600" height="800"></iframe>
---
## ¿Visualmente como se comparan las métricas en $\mathbb{R}^2$?

---
# ¿Análiticamente como se comparan las métricas en $\mathbb{R}^2$?

