---
title: "Excel para Resolver Problemas de Optimización Lineal"
subtitle: "Sesión 06"
author: 
  - "Alejandro Ucan"
date: '`r Sys.Date()`'
output:
  xaringan::moon_reader:
    css: xaringan-themer.css
    nature:
      slideNumberFormat: "%current%"
      highlightStyle: github
      highlightLines: true
      ratio: 16:9
      countIncrementalSlides: true
---

```{r setup, include=FALSE}
options(htmltools.dir.version = FALSE)
knitr::opts_chunk$set(
  fig.width=9, fig.height=3.5, fig.retina=3,
  out.width = "100%",
  cache = FALSE,
  echo = FALSE,
  message = FALSE, 
  warning = FALSE,
  hiline = TRUE
)
```

```{r xaringan-themer, include=FALSE, warning=FALSE}
library(xaringanthemer)
style_duo_accent(
  primary_color = "#000080",
  secondary_color = "#f2f3f4",
  inverse_header_color = "#00147e"
)
```

```{r xaringan-editable, echo=FALSE}
xaringanExtra::use_editable(expires = 1)
xaringanExtra::use_scribble()
```

```{r xaringan-logo, echo=FALSE}
xaringanExtra::use_logo(
  image_url = "https://github.com/alxcn/TecLogoEIC/blob/9562a53875418e749a296c85808a19c85fc4be74/IngenieriaCiencias_Horizontal_RGB.png",
  position = xaringanExtra::css_position(top = "2em", right = "2em")
)
```
# Objetivos de la Sesión

* Plantear problemas de Optimización Lineal. <br/><br/>
* Instalar el complemento Solver en Excel. <br/><br/>
* Plantear problemas de Optimización Lineal en Excel. <br/><br/>
* Resolver problemas de Optimización Lineal en Excel. <br/><br/>

---
### Ejemplo:

MG Auto tiene tres plantas en Los Ángeles, Detroit y Nueva Orleans y dos centros de distribución en Denver y Miami. Las capacidades trimestrales de las tres plantas son 1000, 1500 y 1200 autos, y las demandas en los dos centros de distribución para el mismo período son 2300 y 1400 autos. La tabla de millas entre las plantas y los centros de distribución se da en la tabla:

| | Denver | Miami |
|---|---|---|
| Los Ángeles | 1000 | 2690 |
| Detroit | 1250 | 1350 |
| Nueva Orleans | 1275 | 850 |

Si la compañía desea minimizar los costos de transporte sabiendo que el transportador cobra 8 centavos por milla y por carro, ¿cuántos autos deben ser enviados de cada planta a cada centro de distribución?

---
# Solver en Excel

* **Solver** es un complemento de Excel que permite resolver problemas de optimización lineal y no lineal. <br/><br/> Para instalarlo, sigue los siguientes pasos:
  1. Haz clic en **Archivo**.
  2. Haz clic en **Opciones**.
  3. Haz clic en **Complementos**.
  4. Selecciona **Solver Add-in**.
  5. Haz clic en **Ir**.
  6. Selecciona **Solver Add-in**.
  7. Haz clic en **Aceptar**.


---
# Plantear Problemas de Optimización Lineal en Excel


---
# Resolver con Solver

1. Haz clic en **Datos**.
2. Haz clic en **Solver**.
3. En **Definir Objetivo**, selecciona la celda que contiene la función objetivo.
4. En **Para**, selecciona **Min** o **Max**.
5. En **Cambiar variable**, selecciona las celdas que contienen las variables de decisión.
6. En **Sujeto a las restricciones**, selecciona las celdas que contienen las restricciones.
7. Haz clic en **Resolver**.

---
### Ejemplo 2:

Tres refinerías con capacidades diarias de 6, 5 y 8 millones de galones, respectivamente, suministran tres áreas de distribución con demandas diarias de 4, 8 y 7 millones de galones, respectivamente. La gasolina se transporta a las tres áreas de distribución a través de una red de oleoductos. El costo de transporte es de 10 centavos por 1000 galones por milla de oleoducto. La siguiente tabla muestra las distancias entre las refinerías y las áreas de distribución:

| | Área 1 | Área 2 | Área 3 |
|---|---|---|---|
| Refinería 1 | 180 | 180 |  |
| Refinería 2 | 300 | 800 | 900 |
| Refinería 3 | 220 | 200 | 120 |

¿Cuántos galones deben ser enviados de cada refinería a cada área de distribución para minimizar los costos de transporte?

---

### Ejemplo 3:

Tres huertas suministran cajas de naranjas a cuatro minoristas. Los montos diarios de la demanda en los cuatro minoristas son 150, 150, 400 y 100 cajas, respectivamente. Los suministros en las tres huertas están dictados por la mano de obra regular disponible y se estiman en 150, 200 y 250 cajas diarias. Sin embargo, tanto las huertas 1 y 2 han indicado que podrían suministrar más cajas, si es necesario, utilizando mano de obra en horas extras. La huerta 3 no ofrece esta opción. Los costos de transporte por caja de las huertas a los minoristas se dan en la tabla:

| | Minorista 1 | Minorista 2 | Minorista 3 | Minorista 4 |
|---|---|---|---|---|
| Huerta 1 | 1 | 2 | 3 | 2 |
| Huerta 2 | 2 | 4 | 1 | 2 |
| Huerta 3 | 1 | 3 | 5 | 3 |

¿Cuántas cajas deben ser enviadas de cada huerta a cada minorista para minimizar los costos de transporte?

---
### Ejemplo 4:

¿Cómo se modifica la solución del problema anterior si las huertas 1 y 2 cobran 1 y 2 centavos por la mitad de producción en horas extras?





