---
title: "El plano complejo"
subtitle: "Sesión 08"
author: 
  - "Alejandro Ucan"
date: '`r Sys.Date()`'
output:
  xaringan::moon_reader:
    css: xaringan-themer.css
    nature:
      slideNumberFormat: "%current%"
      highlightStyle: github
      highlightLines: true
      ratio: 16:9
      countIncrementalSlides: true
---

```{r setup, include=FALSE}
options(htmltools.dir.version = FALSE)
knitr::opts_chunk$set(
  fig.show =('asis'),
  dev='png',
	message = FALSE,
	warning = FALSE,
	cache = FALSE,
	hiline = TRUE,
	out.width = "90%"
)
```

```{r xaringan-themer, include=FALSE, warning=FALSE}
library(xaringanthemer)
style_duo_accent(
  primary_color = "#000080",
  secondary_color = "#f2f3f4",
  inverse_header_color = "#00147e"
)
```

```{r xaringan-editable, echo=FALSE}
xaringanExtra::use_editable(expires = 1)
xaringanExtra::use_scribble()
```

```{r xaringan-logo, echo=FALSE}
xaringanExtra::use_logo(
  image_url = "https://github.com/alxcn/TecLogoEIC/blob/9562a53875418e749a296c85808a19c85fc4be74/IngenieriaCiencias_Horizontal_RGB.png",
  position = xaringanExtra::css_position(top = "1em", right = "1em")
)
```
# Objetivos:

 * Conocer la aritmética, geometría y álgebra de los números complejos y el plano complejo. <br/><br/>
---
# Números complejos.

> __Definición:__ un número complejo es un par ordenado $(x,y)$ compuesto de dos números reales con las siguientes operaciones:
  * _Suma de complejos:_ $$(x_1,y_1)+(x_2,y_2)=(x_1+x_2,y_1+y_2).$$
  <br/><br/>
  * _Producto de complejos:_ $$(x_1,y_1)(x_2,y_2)=(x_1 x_2-y_1y_2,y_1 x_2+x_1 y_2).$$
  <br/><br/>
Al par ordenado $(0,1)$ se le conoce como la _unidad imaginaria_. A los pares de la forma $(x,0)$ se conoce como _reales_ y a los de la forma $(0,y)$ _imaginarios puros_.

---
# Números complejos.

Notemos que si multiplicamos dos reales $$(x_1,0)(x_2,0)=(x_1 x_2,0)$$ y su multiplicamos un real con la unidad imaginaria  $$(0,1)(y_2,0)=(0,y_2).$$ 
<br/><br/>

> Notacion: Denotando por $x=(x,0)$ a los reales y por $i=(0,1)$ a la unidad imaginaria. Obtenemos que un número complejo se puede escribir como $$z=a+bi.$$

> ¿Cuál es el resultado de $i^2$? ¿Cómo se traduce las operaciones complejas con esta notación?

---
# Propiedades Algebraicas

> $\mathbb{R}^2$ con las operaciones complejas forman un __campo__. <br/><br/>
* Las operaciones son conmutativas: $z_1+z_2=z_2+z_1$ y $z_1 z_2=z_2 z_1.$
<br/>
* Las operaciones son asociativas: $z_1+(z_2+z_3)=(z_1+z_2)+z_3$ y $z_1(z_2z_3)=(z_1z_2)z_3.$
<br/>
* Es valida la distributiva: $z_1(z_2+z_3)=z_1 z_2 + z_1 z_3.$
<br/>
* Si $z\neq 0$ con $z=a+ib,$ entonces el complejo $$1/z=\frac{a}{a^2+b^2}+i\frac{-b}{a^2+b^2}$$ satisface $z\left(\frac{1}{z}\right)=1.$

__Reto:__ Investiga las propiedades de campo y prueba que los complejos son uno.
---
# Ejemplo:

> Realice las siguientes operaciones con complejos:
* $(\sqrt{2}-i)-i(1-i\sqrt{2})$
* $\displaystyle{\frac{5}{(1-i)(2-i)(3-i)}}$
* $(1-i)^4$

---
# El plano complejo

> El plano $\mathbb{R}^2$ con las operaciones anteriores se conoce como el espacio de los números complejos y lo vamos a denotar por $\mathbb{C},$ y podemos servirnos de su representación gráfica para representar a los números complejos. 
<br/><br/>
En este caso, los ejes coordenados se conocen como el eje real y el eje imaginario. 
<br/><br/>
De igual manera con la descripción vectorial de los números complejos obtenemos una representación visual de la suma y resta de complejos.

---
# El modulo y el conjugado.

> __Definición:__ Dado un número complejo $z=a+ib,$ se define el modulo de $z,$ denotado por $|z|,$ al número real $$\sqrt{a^2+b^2}.$$
<br/>
__Definición:__ Dado un número complejo $z=a+ib,$ se define al conjugado de $z,$ denotado por $\overline{z},$ al complejo $$\overline{z}=a-ib.$$

__Ejemplo:__

  * $|4+3i|=\sqrt{16+9}=\sqrt{25}=5.$
  * $|i|=\sqrt{0+1}=\sqrt{1}=1.$
  * $\overline{3i}=-3i.$
  * $\overline{4-3i}=4+3i$

---
## Propiedades del Modulo y el conjugado

El conjugado satisface: 
  * $\overline{z_1+z_2}=\overline{z}_1+\overline{z}_2.$
  * $\overline{z_1 z_2}=\overline{z}_1 \overline{z}_2.$
  * $|z|^2=z\overline{z}.$
  * $\mbox{Re}(z)=\frac{z+\overline{z}}{2}.$
  * $\mbox{Im}(z)=\frac{z-\overline{z}}{2}.$
  
---
# Coordenadas Polares

> __Definición:__ Las coordenadas polares de un número complejo están dadas por $$z=r\cos(\theta)+ir\sin(\theta),$$ donde $r=|z|$ y $\theta$ se le conoce como _argumento_ de $z,$ y se calcula como $\displaystyle{\tan(\theta)=\frac{\mbox{Im}(z)}{\mbox{Re}(z)}}.$

¿Cómo se ve el producto en coordenadas polares?

$$z_1 z_2 =(r_1\cos(\theta_1)+ir_1\cos(\theta_1))(r_2\cos(\theta_2)+ir_2\cos(\theta_2))=r_1 r_2 (\cos(\theta_1+\theta_2)+ i\sin(\theta_1+\theta_2)).$$

¿Cómo se ve el inverso multiplicativo? ¿y la división?

---
# Fórmula de Euler

> Usualmente denotamos la expresión polar de un complejo con $e^{i\theta}$ y se conoce como _fórmula de Euler_ (más adelante veremos el por qué de esta notación), es decir, $$e^{i\theta}=cos(\theta)+i\sin(\theta).$$

Lo anterior implica:

  * Un complejo $z$ se puede escribir como $re^{i\theta}.$ <br/>
  
  * El inverso multiplicativo: $\frac{1}{r}e^{-i\theta}.$ <br/>
  
  * El producto: $z_1 z_2 =r_1 r_2 e^{i(\theta_1+\theta_2)}.$ <br/>
  
  * El conjugado: $\overline{z}=r_1e^{-i\theta}.$ <br/>
  
  * $|e^{i\theta}|=\sqrt{\cos^2(\theta)+\sin^2(\theta)}=1.$


---
# Potencias y Raíces de números complejos

## Potencias
> La fórmula de Euler nos permite calcular potencias (enteras y racionales) de manera rápida. <br/><br/>
  * Si $n$ es entero, entonces $$z^n=r^ne^{in\theta}=r^n\left(\cos(n\theta)+i\sin(n\theta)\right).$$

  
__Ejemplo:__ 
  *  $(1+i)^2=\left(\sqrt{2}(\cos(\pi/4)+i\sin(\pi/4))\right)^2=2(\cos(\pi/2)+i\sin(\pi/2))=2(0+i))=2i$ <br/>
  * $\left(\frac{\sqrt{3}}{2}+\frac{i}{2}\right)^6=\left(\cos\left(\frac{\pi}{3}\right)+i\sin\left(\frac{\pi}{6}\right)\right)^6=\cos(\pi)+i\sin(\pi)=1.$
  
---
## Raíces
>  * Para $1/k$ con $k$ natural, entonces $$z^{1/k}=\sqrt[k]{r}e^{\frac{\theta+2m\pi}{k}}\quad m=0,1,2,\cdots,k-1.$$ <br/><br/>
Notemos que para una raíz $k-$ésima tenemos $k$ complejos que cumplen la ecuación de raíz. 

__Ejemplo:__
  * $\sqrt{i}=\sqrt{\cos(\pi/2)+i\sin(\pi/2)}=\cos\left(\frac{\pi+4m\pi}{4}\right)+i\sin\left(\frac{\pi+4m\pi}{4}\right),$ los complejos: $$z_1=\frac{1}{\sqrt{2}}(1+i)\quad \mbox{y}\quad \frac{1}{\sqrt{2}}(1-i).$$

---
# Actividad:

1. Compruebe que para todo complejo $z,$ se cumple: $\overline{\overline{z}+3i}=z-3i$ y $\overline{iz}=-i\overline{z}.$ <br/><br/>

2. Compruebe que se cumple $\sqrt{2}|z|\geq |\mbox{Re} z|+|\mbox{Im}z|.$ <br/><br/>

3. Para un $R$ positivo (es real) y un número complejo $z_0.$ Compruebe que el conjunto de puntos que satisface la ecuación $$|z|^2+2\mbox{Re}(\overline{z_0}z)+|z_0|^2=R^2$$ es un círculo de radio $R$ y centro $z_0.$ <br/><br/>

4. Encuentre el argumento de $\frac{i}{-2-2i}$ y $\left(\sqrt{3}-i\right)^6.$ <br/><br/>

5. Use la forma polar para comprobar que $(-1+i)^7=-8(1+i).$ <br/><br/>

6. Calcule las raíces $(-i)^{1/3}$ y $(-1)^{1/3}.$

---
# Reto del día (+1 pt sobre su examen parcial)

> Supongamos que se cumple la siguiente identidad: $$1+z+z^2+\cdots+z^n=\frac{1-z^{n+1}}{1-z}\quad \mbox{ con }z\neq 1,$$ derive la _identidad trigonométrica de Lagrange_ $$1+\cos\theta +\cos 2\theta +\cdots+ \cos n\theta =\frac{1}{2}+\frac{\sin\left[\left(n+\frac{1}{2}\right)\theta\right]}{2\sin\left(\frac{\theta}{2}\right)}.$$