---
title: "Integrales Triples"
subtitle: "Sesión 12"
author: 
  - "Alejandro Ucan"
date: '`r Sys.Date()`'
output:
  xaringan::moon_reader:
    css: xaringan-themer.css
    nature:
      slideNumberFormat: "%current%"
      highlightStyle: github
      highlightLines: true
      ratio: 16:9
      countIncrementalSlides: true
---

```{r setup, include=FALSE}
options(htmltools.dir.version = FALSE)
knitr::opts_chunk$set(
  fig.show =('asis'),
  dev='png',
	message = FALSE,
	warning = FALSE,
	cache = FALSE,
	hiline = TRUE,
	out.width = "90%"
)
```

```{r xaringan-themer, include=FALSE, warning=FALSE}
library(xaringanthemer)
style_duo_accent(
  primary_color = "#000080",
  secondary_color = "#f2f3f4",
  inverse_header_color = "#00147e"
)
```

```{r xaringan-editable, echo=FALSE}
xaringanExtra::use_editable(expires = 1)
xaringanExtra::use_scribble()
```
# Objetivos:

 * Conocer la diferencial de volumen. <br/><br/>
 * Definir la integral en $\mathbb{R}^3$. <br/><br/>
 * Calcular integrales triples en regiones elementales.


---
# Integral triple:

> Sea $f(x,y,z)$ una función continua en una región caja dada por $B=[a,b]\times [c,d]\times [e,f].$ Dada una partición de la región $(x_i,y_j,z_k)$ con 
$$x_{i+1}-x_{i}=\Delta x,\quad y_{j+1}-y_j=\Delta y \mbox{ y } z_{k+1}-z_k =\Delta z.$$ Entonces la siguiente suma aproxima el volumen debajo de la gráfica de $f,$ $$\sum_{i=1}^n \sum_{j=1}^m \sum_{k=1}^s f(x_i,y_j,z_k)\Delta x \Delta y \Delta k.$$ 
<br/><br/>
Refinando la partición, en el límite obtenemos la integral de la función en la región $R,$ denotada por $$\int_B f \, dV.$$

---
# ¿Cómo calculo integrales triples?

El teorema de Fubini es valido para integrales triples, así que para calcularlo basta realizar una integración iterada.

$${\int\!\int\!\int}_B fdV=\int_a^b \int_c^d \int_e^f f(x,y,z)dzdydx.$$

Y el orden no afecta.

---
# ¿Sólo puedo integrar en cajas?

> __Definición:__ Una región __elemental__ en $\mathbb{R}^3$ es una región en la cual una de las variables está acotada entre dos funciones de las otras dos variables.

<br/><br/>

__Ejemplo:__ La __bola__ de radio uno en $\mathbb{R}^3$ es una región elemental descrita por la siguientes inecuaciones: $$-1\leq x\leq 1,$$
$$-\sqrt{1-x^2} \leq y\leq \sqrt{1-x^2},$$ 
$$ -\sqrt{1-x^2-y^2} \leq z \leq \sqrt{1-x^2-y^2}.$$

---
# Ejemplos:

Algunos ejemplos de regiones elementales:

* Consideremos la región dada por un cilindro: $$-1\leq x \leq 1$$ $$-\sqrt{1-x^2}\leq y \leq \sqrt{1-x^2}$$ $$ -2\leq z \leq 2.$$

* Consideremos un prisma triangular: $$-1 \leq x \leq 2$$ $$0\leq y \leq 2$$ $$0\leq z\leq 3-2x-2y$$

---
# Ejemplo 1:

> Encuentre la integral de $f(x,y,z)=z$ en la región acotada por los planos $x=0,\,y=0,\, z=0$ y $x+y+z=1$

$$R: 0\leq x\leq 1,\, 0\leq y \leq 1-x,\, 0\leq z\leq 1-x-y.$$

$$\int\int\int_R z dV= \int_0^1\int_0^{1-x}\int_0^{1-x-y} z dzdydx$$
---
# Ejemplo:

> Encuentre la integral de la función $f(x,y,z)=\sqrt{x^2+z^2}$ en la región acotada por el paraboloide $y=x^2+z^2$ y $y=4.$

$$E: -2\leq x\leq 2,\, -\sqrt{4-x^2}\leq z\leq \sqrt{4-x^2},\, x^2+z^2\leq y\leq 4$$

$$\int\int\int_E \sqrt{x^2+z^2}dV= \int_{-2}^2\int_{-\sqrt{4-x^2}}^{\sqrt{4-x^2}}\int_{x^2+z^2}^4  \sqrt{x^2+z^2} dydzdx$$
---
#### Ejemplo 1:

Calcula las siguientes integrales
  * $\int_0^1\int_0^z\int_0^{x+z}6xzdydxdz$
  * $\int_0^1\int_0^z\int_0^y ze^{-y^2}dxdydz$
  * $\int_0^{\sqrt{\pi}}\int_0^x\int_0^{xz}x^2\sin(y)dydzdx$


---
#### Ejemplo 2:

Dibuja la región $E$ y calcula la integral de $f(x,y,z)=6.$ La región $E$ es la región acotada bajo el plano $z=1+x+y$ y $z=0$ acotadas por las curvas $y=\sqrt{x},\, y=0$ y $x=1.$


---
#### Ejemplo 3:
Dibuja la región $E$ y calcula la integral de $f(x,y,z)=xy.$ La región $E$ es la región acotada por los cilindros parabólicos $z=1-y^2$ y $x=y^2$ y los planos $z=0$ y $z=x+y.$
