---
title: "Matriz Exponencial"
subtitle: "Sesión 05 - Módulo 1"  
author: 
  - "Alejandro Ucan"
date: '`r Sys.Date()`'
output:
  xaringan::moon_reader:
    css: xaringan-themer.css
    nature:
      slideNumberFormat: "%current%"
      highlightStyle: github
      highlightLines: true
      ratio: 16:9
      countIncrementalSlides: true
---

```{r setup, include=FALSE}
options(htmltools.dir.version = FALSE)
knitr::opts_chunk$set(
  fig.width=9, fig.height=3.5, fig.retina=3,
  out.width = "100%",
  cache = FALSE,
  echo = FALSE,
  message = FALSE, 
  warning = FALSE,
  hiline = TRUE
)
```

```{r xaringan-themer, include=FALSE, warning=FALSE}
library(xaringanthemer)
style_duo_accent(
  primary_color = "#000080",
  secondary_color = "#f2f3f4",
  inverse_header_color = "#00147e"
)
```

```{r xaringan-editable, echo=FALSE}
xaringanExtra::use_editable(expires = 1)
xaringanExtra::use_scribble()
```

```{r xaringan-logo, echo=FALSE}
xaringanExtra::use_logo(
  image_url = "https://github.com/alxcn/TecLogoEIC/blob/9562a53875418e749a296c85808a19c85fc4be74/IngenieriaCiencias_Horizontal_RGB.png",
  position = xaringanExtra::css_position(top = "2em", right = "2em")
)
```
# Objetivos 

* Introducir la exponencial de una matriz. <br/><br/>
* Calcular algunas exponenciales de matrices. <br/><br/>
* Entender la relación entre la exponencial de una matriz y la solución de un sistema de ecuaciones diferenciales lineales. <br/><br/>

---
# Función Exponencial

De cálculo de una variable sabemos que la función exponencial se puede aproximar (usando derivadas) mediante:
$$e^x \approx 1 + x + \frac{x^2}{2!} + \frac{x^3}{3!} + \cdots O(x^{n+1})$$

lo cual converge cuando tomamos una serie infinita de términos: $$e^x = \sum_{n=0}^{\infty} \frac{x^n}{n!}$$

---
# Matrices y Polinomios:

Dada una matrix $A$ y un un polinomio $p(t)$ de coeficientes reales, podemos definir el polinomio de la matriz $p(A)$ como:
$$p(A) = a_0 I + a_1 A + a_2 A^2 + \cdots + a_n A^n$$ donde $A^k$ es el producto de $A$ consigo misma $k$ veces.

--
<br/><br/>
Usando la aproximación de la función exponencial, podemos definir la exponencial de una matriz $A$ como:
$$e^{At} = I + At + \frac{A^2 t^2}{2!} + \frac{A^3 t^3}{3!} + \cdots=\sum_{i=0}^\infty \frac{A^n t^n}{n!}$$

---
# Propiedades de la Exponencial de una Matriz

> **Teorema:** La matriz exponencial $e^{At}$ de una matriz $A$ converge para cualquier matriz $A$ y cualquier número real $t$.

#### Ejemplo:

Dada la matriz $A=\begin{bmatrix} 3 & 0 \\ 0 & -2 \end{bmatrix}$, calcular $e^{At}$ y verificar su convergencia.

---
# Propiedades de la Exponencial de una Matriz

> **Afirmación:** Dada $A$ y $e^{At},$ entonces $$\frac{d}{dt} e^{At} = A e^{At}.$$

---
## SEDO Lineal con CC Homogéneas

> Dado un SEDO lineal homogéneo con coeficientes constantes: $$\mathbf{X}'=\mathbf{A}\mathbf{X}$$ entonces $X=e^{At}C$ es la solución general de la EDO, donde $C$ es una matriz constante. 

---
## ¿Cómo calcular la exponencial de una matriz?

Usemos la transformada de Laplace para calcular la exponencial de una matriz $A$: $$\mathbf{X}  '=\mathbf{A}\mathbf{X}\quad \mathbf{X}(0)=\mathbf{I}$$

Aplicando Laplace obtenemos $$s \mathbf{x} (s)-\mathbf{I}=\mathbf{A} \mathbf{x} (s)$$

---
#### Ejemplo:

Calcule la matriz exponencial de la matriz $A=\begin{bmatrix} 1 & -1 \\ 2 & -2 \end{bmatrix}$.

---
#### Ejemplo:

Calcule la matriz exponencial de la matriz $A=\begin{bmatrix} 0 & 0 & 0\\ 3 & 0 & 0 \\ 5 & 1 & 0  \end{bmatrix}$.

---
#### Ejemplo:

Encuentre la solución al SEDO $$\mathbf{X}' =\begin{bmatrix} 0 & 1 \\ 1 & 0 \end{bmatrix} \mathbf{X} + \begin{bmatrix} 1 \\ 1 \end{bmatrix}.$$ 
