---
title: "Sistemas de Ecuaciones Lineales"
author: 
  - "Alejandro Ucan"
date: '`r Sys.Date()`'
output:
  xaringan::moon_reader:
    css: xaringan-themer.css
    nature:
      slideNumberFormat: "%current%"
      highlightStyle: github
      highlightLines: true
      ratio: 16:9
      countIncrementalSlides: true
---

```{r setup, include=FALSE}
options(htmltools.dir.version = FALSE)
knitr::opts_chunk$set(
  fig.width = 9, fig.height = 3.5, fig.retina = 3,
  out.width = "100%",
  cache = FALSE,
  echo = FALSE,
  message = FALSE, 
  warning = FALSE,
  hiline = TRUE
)
```

```{r xaringan-themer, include=FALSE, warning=FALSE}
library(xaringanthemer)
style_duo_accent(
  primary_color = "#000080",
  secondary_color = "#f2f3f4",
  inverse_header_color = "#00147e"
)
```

```{r xaringan-editable, echo=FALSE}
xaringanExtra::use_editable(expires = 1)
xaringanExtra::use_scribble()
```

```{r xaringan-logo, echo=FALSE}
xaringanExtra::use_logo(
  image_url = "https://github.com/alxcn/TecLogoEIC/blob/9562a53875418e749a296c85808a19c85fc4be74/IngenieriaCiencias_Horizontal_RGB.png",
  position = xaringanExtra::css_position(top = "2em", right = "2em")
)
```
# Objetivos de la Sesión

* Modelar con SELs. <br><br>
* Matrices y SELs. <br><br>
* Métodos de solución. <br><br>
---
# Motivación

> En una fábrica se realizan tres procesos, cada proceso tiene su tiempo pero si se realizan en continuo suman 30min. Si el proceso 1 lleva tres veces más tiempo que el proceso 2. Y el proceso 2 lleva la mitad de tiempo que el proceso 3. ¿Cuánto tiempo lleva cada proceso?

---
# Modelar con SELs

Considerar lo siguiente: <br/><br/>
--

> 1. Reconocer las variables que intervienen.
> 2. Establecer las relaciones entre las variables.
> 3. Plantear las ecuaciones que describen las relaciones.

---
# SELs

Un sistema de ecuaciones lineales (SEL) es un conjunto de ecuaciones lineales (relacionadas mediante sumas, restas o multiplicación por escalar) que comparten las mismas variables. <br/><br/>

--

Un SEL puede tener *ninguna* ,*una* o *infinitas* soluciones. <br/><br/>

---
## Forma Matricial de un SEL

Un SEL de $m$ ecuaciones y $n$ incognitas se puede representar mediante una matriz $A$ de $m \times n$, un vector $X$ de $n \times 1$ y un vector $B$ de $m \times 1$.

--
##### Ejemplo 1:

$$3x_1+2x_2-3x_3=4$$
$$-2x_1+4x_2=0$$
$$ -3x_3+2x_1=10$$

---
# Reducción de SELs

¿Qué sistema es más fácil de resolver?

$$\begin{eqnarray}
x-2y+3z=9 & \quad& x-2y+3z=9\\
-x+3y\quad=-4 & &\qquad y+3z=5\\
2x-5y+5z=17 & & \qquad \qquad z=2
\end{eqnarray}$$

---
## SELs Equivalentes

Decimos que dos sistemas de ecuaciones son equivalentes si tienen el mismo conjunto solución. <br/><br/> 

En el ejemplo anterior, los sistemas son equivalentes pues $x=1, y=-1, z=2$ es solución de ambos sistemas.

---
### Reducción de SELs

Realizemos operaciones para reducir el sistema a uno más sencillo. <br/><br/>


---
##### Ejemplo 2:

Encuentra un sistema equivalente y encuentra la solución.

$$x_1-3x_2+x_3=1$$
$$2x_1-x_2-2x_3=2$$
$$x_1+2x_2-3x_3=-1$$

---
##### Ejemplo 3:

Encuentra un sistema equivalente y encuentra la solución.

$$x_1-x_3=0$$
$$x_1-3x_3=1$$
$$-x_1+3x_2=1$$

---



