---
title: "Residuos y el Teorema del Residuo"
subtitle: "Sesión 20"
author: 
  - "Alejandro Ucan"
date: '`r Sys.Date()`'
output:
  xaringan::moon_reader:
    css: xaringan-themer.css
    nature:
      slideNumberFormat: "%current%"
      highlightStyle: github
      highlightLines: true
      ratio: 16:9
      countIncrementalSlides: true
---

```{r setup, include=FALSE}
options(htmltools.dir.version = FALSE)
knitr::opts_chunk$set(
  fig.show =('asis'),
  dev='png',
	message = FALSE,
	warning = FALSE,
	cache = FALSE,
	hiline = TRUE,
	out.width = "90%"
)
```

```{r xaringan-themer, include=FALSE, warning=FALSE}
library(xaringanthemer)
style_duo_accent(
  primary_color = "#000080",
  secondary_color = "#f2f3f4",
  inverse_header_color = "#00147e"
)
```

```{r xaringan-editable, echo=FALSE}
xaringanExtra::use_editable(expires = 1)
xaringanExtra::use_scribble()
```

```{r xaringan-logo, echo=FALSE}
xaringanExtra::use_logo(
  image_url = "https://github.com/alxcn/TecLogoEIC/blob/9562a53875418e749a296c85808a19c85fc4be74/IngenieriaCiencias_Horizontal_RGB.png",
  position = xaringanExtra::css_position(top = "2em", right = "2em")
)
```
# Objetivos:

 * Definir la serie de Laurent de una función (no analítica). <br/><br/>
 * Introducir el concepto de Residuo. <br/><br/>
 * Establecer el teorema del Residuo. <br/><br/>

---
# Motivación

> Recordemos que el teorema de Cauchy-Goursat implica $$\mbox{analítica}\Rightarrow \mbox{integral en un contorno es cero}.$$

¿Podemos definir algo similar para funciones no-analíticas? Sí, si la función no es analítica para un número finito de puntos, entonces podemos relacionar la integral con algo que se conoce como __residuo.__

---
# Puntos singulares

> __Definición:__ dada una función $f$ decimos que un punto $z_0$ se dice que es una __singularidad__ de $f$ si $f$ falla a ser analítica en algún punto de toda vecindad de $z_0.$ <br/><br/> Diremos que la singularidad es __aislada,__ si para una vecindad de $z_0$ $f$ es analítica excepto en $z_0.$

---
### Ejemplo:

> La función $f(z)=1/z$ tiene una singularidad aislada en $z=0.$ <br/><br/>
La función $f(z)=\frac{z+1}{z^3(z^2+1)}$ tiene tres singularidades aisladas, una en $z=0$ y las otras en $z=\pm i.$ <br/><br/> 
Mientras que la función $\log(z)$ tiene una singularidad en $z=0$ que no es aislada. <br/><br/>
La función $f(z)=\frac{1}{\sin(\pi/z)}$ tiene singularidades en $z=1/n$ con $n\in \mathbb{Z}$ y solo $z=0$ es aislada.

---
## Series de Laurent

Sean $C_1$ y $C_2$ dos círculos concéntricos en $z_0$ de radios $r_1$ y $r_2.$ 

> __Teorema:__ Si $f$ es analítica en $C_1$ y $C_2,$ y también en la región anular acotada por $C_1$ y $C_2.$ Entonces para cada punto $z$ en el anaillo, la función $f(z)$ se puede expresar como  $$\sum_{n=0}^\infty a_n(z-z_0)^n +\sum_{n=1}^\infty \frac{b_n}{(z-z_0)^n}$$ donde $$a_n=\frac{1}{2\pi i}\int_{C_1} \frac{f(s)ds}{(s-z_0)^{n+1}}$$ $$b_n=\frac{1}{2\pi i}\int_{C_2}\frac{f(s)ds}{(s-z_0)^{1-n}}.$$

---
### Ejemplo:

> La serie de Laurent de $$\frac{\exp(z)}{z^2}=\frac{1}{z^2}+\frac{1}{z}+\frac{1}{2}+\frac{z}{6}+\frac{z^2}{24}+\cdots$$
<br/><br/>
$$\exp\left(\frac{1}{z}\right)=1+\sum_{n=1}^\infty \frac{1}{n! z^n}.$$

---
## Residuos

Cuando $z_0$ es un punto singular aislado, podemos aplicar las series de Laurent en un anillo $0< |z-z_0| < r_1$ la función se ve como $$f(z)=\sum_{n=0}^\infty a_n (z-z_0)^n +\frac{b_1}{z-z_0}+\frac{b_2}{(z-z_0)^2}+\cdots$$

> __Definición:__ al número $$b_1=\frac{1}{2\pi i}\int_C f(z)dz$$ se les conoce como el __residuo__ de $f$ en $z_0.$

---
### Ejemplo:

> Calcule la integral $$\int_C \frac{e^{-z}dz}{(z-1)^2}$$ donde $C$ es el circulo $|z|=2$ en el sentido positivo. 

---
### Ejemplo:

> Calcula la integral $$\int_C \exp\left(\frac{1}{z^2}\right)dz$$ en el mismo contorno.


---
# Teorema del Residuo

> __Teorema:__ Sea $C$ un contorno cerrado donde $f$ sea analítica excepto en un número finito de puntos singulares $z_1,z_2,\cdots, z_n$ en el interior de $C.$ Si $B_1,B_2,\cdots,B_n$ son los residuos en cada punto, entonces $$\int_C f(z)dz=2\pi i (B_1+\cdots+ B_n).$$

---
### Ejemplo:

> Calcula la integral $$\int_C \frac{5z-2}{z(z-1)}dz$$ donde $C$ es el circulo $|z|=2.$

Utilizaremos la serie de Taylor de $$\frac{1}{z+1}=1-z+z^2-\cdots.$$

---
# Actividad

> * Encuentre el residuo en $z=0$ de la función $z\cos(1/z).$ ($-1/2$) <br/><br/>
* Encuentre el valor de la integral $$\int_C \frac{dz}{z^3 (z+4)}$$ en:
  * $|z|=2$ ( $\frac{\pi i}{32}$ )
  * $|z+2|=3$ ( $0$ )
  * Encuentre el valor de la integral $$\int_C \frac{(3z^2+2)dz}{(z-1) (z^2+9)}$$ en $|z-2|=2$ ( $2\pi i$ ).

