---
title: "Integrales Multiples parte II"
subtitle: "Sesión 10"
author: 
  - "Alejandro Ucan"
date: '`r Sys.Date()`'
output:
  xaringan::moon_reader:
    css: xaringan-themer.css
    nature:
      slideNumberFormat: "%current%"
      highlightStyle: github
      highlightLines: true
      ratio: 16:9
      countIncrementalSlides: true
---

```{r setup, include=FALSE}
options(htmltools.dir.version = FALSE)
knitr::opts_chunk$set(
  fig.show =('asis'),
  dev='png',
	message = FALSE,
	warning = FALSE,
	cache = FALSE,
	hiline = TRUE,
	out.width = "90%"
)
```

```{r xaringan-themer, include=FALSE, warning=FALSE}
library(xaringanthemer)
style_duo_accent(
  primary_color = "#000080",
  secondary_color = "#f2f3f4",
  inverse_header_color = "#00147e"
)
```

```{r xaringan-editable, echo=FALSE}
xaringanExtra::use_editable(expires = 1)
xaringanExtra::use_scribble()
```
# Objetivos:

 * Realizar cambios de orden en integrales generales. <br/><br/>
 * Conocer las aplicaciones generales de la integral. <br/><br/>

---
# Ejemplo: 

> Encuentra el valor de la integral de $f(x,y)=4x+2$ en la región acotada por $y=x^2$ y $y=2x,$ integrando primero respecto a $x.$



---
# Ejercicio:

> Calcula el valor de la integral de $f(x,y)=x$ en la región acotada por $x=0,$ $y=0$ y $y=\sqrt{1-x^2}.$


---
# Otras propiedades de la integral

1. __Dominación:__ 
  * Si $f(x,y)\leq 0$ entonces $$\int\int_{R} f(x,y)dA \leq 0.$$
  * Si $f(x,y)\leq g(x,y)$ en una región $R$ entonces $$\int\int_{R}f dA \leq \int\int_R g dA.$$
  
1. __Aditividad (en regiones):__ Supongamos que $R$ se puede expresar como la unión de dos regiones disjuntas simples $R_1$ y $R_2,$ entonces $$\int\int_R f dA =\int\int_{R_1}f dA + \int\int_{R_2} f dA.$$

---
# Área de una región:

> __Definición:__ el área de una región plana $R$ en $\mathbb{R}^2$ está dada por la integral $$\int\int_{R}dA.$$

__Ejemplo:__ Calcular el región de la región acotada por las rectas $y=\sqrt{x}$ y $y=x^2.$


---
# Ejercicio:

> Encuentre el área de la región acotada por la parábola $y=x^2$ y $y=x+2.$


---
# El valor promedio

> __Definción:__ el valor promedio de una función sobre una región $R$ se define como la integral $$prom(f,R)=\frac{\int\int_{R}fdA}{\int\int_{R}dA}.$$

__Ejemplo:__ Calcule el valor promedio de la función $f(x,y)=x\cos(xy)$ en el rectángulo $0\leq x\leq \pi $ y $0\leq y\leq 1.$


---
# Ejercicio: 

> La siguiente función muestra la distribución de las edades en años de una escuela donde $x$ representa el número de hombre y $y$ el de mujeres, $f(x,y)=xy+x^2+y^3,$ si sabemos que hay $0<x<10$ y $0<y<5.$ Calcule el valor promedio de la edad.

---
# Masa y Centro de Masa

> __Definición:__ Supongamos que tenemos una región $R$ cuya distribución de densidades está dada por la función $\delta(x,y),$ entonces <br/><br/>
1. La masa del objeto se define como $$\int\int_R \delta(x,y)dA.$$ <br/>
1. Los momento de masa son: $$M_x=\int\int_R y\delta(x,y)dA \mbox{ y } M_y=\int\int_R x\delta(x,y)dA.$$ <br/>
1. El centroide de masa estará dado por $$\left(\frac{M_y}{M},\frac{M_x}{M}\right).$$

---
# Ejercicio:

> En el triángulo acotado por la región $0\leq x\leq 1$ y $0\leq y \leq 2x$ tenemos una distribución de densidades dada por $\delta(x,y)=6x+6y+6.$ Calcula la masa y el centro de masa.


---
# Probabilidades

> Supongamos que tenemos variables aleatorias $x$ y $y,$ y $P(x,y)$ es la distribución de probabilidad en una región $R,$ es decir, $$\int_R PdA=1.$$ Si queremos conocer la probabilidad que ocurra un evento $C,$ entonces calculamos $$\int_C PdA.$$

---

#### Ejemplo

> Considere las variables $x,y$ con distribución de probabilidad $$f(x,y)=\frac{x+2y}{1500}$$ en $[0,10]\times[0,10].$ Calcule la probabilidad que ocurra $y\geq 7$ y $x\leq 2$.

