---
title: "Topología: Finas y Gruesas"
subtitle: "Sesión 06 - Lecture 3"  
author: 
  - "Alejandro Ucan"
date: '`r Sys.Date()`'
output:
  xaringan::moon_reader:
    css: xaringan-themer.css
    nature:
      slideNumberFormat: "%current%"
      highlightStyle: github
      highlightLines: true
      ratio: 16:9
      countIncrementalSlides: true
---

```{r setup, include=FALSE}
options(htmltools.dir.version = FALSE)
knitr::opts_chunk$set(
  fig.width=9, fig.height=3.5, fig.retina=3,
  out.width = "100%",
  cache = FALSE,
  echo = FALSE,
  message = FALSE, 
  warning = FALSE,
  hiline = TRUE
)
```

```{r xaringan-themer, include=FALSE, warning=FALSE}
library(xaringanthemer)
style_duo_accent(
  primary_color = "#000080",
  secondary_color = "#f2f3f4",
  inverse_header_color = "#00147e"
)
```

```{r xaringan-editable, echo=FALSE}
xaringanExtra::use_editable(expires = 1)
xaringanExtra::use_scribble()
```

```{r xaringan-logo, echo=FALSE}
xaringanExtra::use_logo(
  image_url = "https://raw.githubusercontent.com/alxcn/TecLogoEIC/9562a53875418e749a296c85808a19c85fc4be74/IngenieriaCiencias_Horizontal_RGB.png?token=AJRFKANBWGLDH7GZZ2A76UTDXWSWU",
  position = xaringanExtra::css_position(top = "2em", right = "2em")
)
```
# Objetivos de la Sesión

* Introducir los conceptos de finura y grosor en topología.
* Comparar topologías en un mismo conjunto.

---
# ¿Qué topología es mejor?

> Consideremos el conjunto $X=\{a,b,c\}$ y las topologías $\tau_1=\{\emptyset,\{a\},\{a,b\},X\}$ y $\tau_2=\{\emptyset,\{a\},\{b\},\{a,b\},\{a,b,c\}\}$.

¿cuál de las dos topologías es mejor?

---
# Comparación entre topologías.

> **Definición:** Sea $X$ un conjunto no vacío, y sean $\tau_1$ y $\tau_2$ dos topologías en $X$. Decimos que $\tau_1$ es **más gruesa** que $\tau_2$ si $\tau_1\subseteq\tau_2$ y lo denotamos por $\tau_1 \subset \tau_2$.

--
<br/><br/>
En lo anterior, $\tau_1$ es más fina que $\tau_2.$
---
## No todas las topologías son comparables.

> **Ejemplo:** Sea $X=\{a,b,c\}$ y sean $\tau_1=\{\emptyset,\{a\},\{a,b\},X\}$ y $\tau_2=\{\emptyset,\{b\},\{a,b\},\{a,b,c\}\}$. ¿Cuál es más fina?

--
<br/><br/>

En este caso, $\tau_1$ no es más fina que $\tau_2$ ni $\tau_2$ es más fina que $\tau_1.$ Esto es debido a que $\{a\}\notin\tau_2$ y $\{b\}\notin\tau_1.$ Esto nos impide comparar las topologías.

---
## Afirmaciones

> **Proposición:** Sea $X$ un conjunto no vacío, entonces si $\tau$ es la topología trivial y $\tau'$ es otra topología. Entonces $\tau$ es más gruesa que $\tau'$.

--
<br/><br/>
> **Proposición:** Sea $X$ un conjunto no vacío, entonces si $\tau$ es la topología discreta y $\tau'$ es otra topología. Entonces $\tau'$ es más gruesa que $\tau$.

---
# Topologías en Espacios Métricos

> **Proposición:** Sea $(X,d)$ un espacio métrico y sean $\tau_d$ y $\tau_{d'}$ las topologías inducidas por las métricas $d$ y $d'$ respectivamente. Si $d$ y $d'$ son equivalentes entonces $\tau_d\subseteq\tau_{d'}$ y $\tau_{d'}\subseteq\tau_d.$

---
# Topologías Generales

> **Definición:** Sea $X$ un conjunto no vacío. Sea $\tau$ la colección de todos los subconjuntos de $X$ que cumplen: <br/>
  * Si $A\in \tau$ entonces $X\setminus A$ tiene finitos elementos. <br/>
  * $A=\emptyset$ pertenece a $\tau.$
a esta topología se le llama **topología cofinita**.

---
# Topologías Generales

> **Definición:** Sean $(X,\tau_X)$ y $(Y,\tau_Y)$ dos espacios topológicos. Sea $X\times Y=\{(x,y): x\in X, y\in Y\}.$ La colección $\tau_{X\times Y}=\{U\times V: U\in\tau_X, V\in\tau_Y\}$ es una topología en $X\times Y$ y se le llama **topología producto**.
