---
title: "Funciones Elementales"
subtitle: "Sesión 10"
author: 
  - "Alejandro Ucan"
date: '`r Sys.Date()`'
output:
  xaringan::moon_reader:
    css: xaringan-themer.css
    nature:
      slideNumberFormat: "%current%"
      highlightStyle: github
      highlightLines: true
      ratio: 16:9
      countIncrementalSlides: true
---

```{r setup, include=FALSE}
options(htmltools.dir.version = FALSE)
knitr::opts_chunk$set(
  fig.show =('asis'),
  dev='png',
	message = FALSE,
	warning = FALSE,
	cache = FALSE,
	hiline = TRUE,
	out.width = "90%"
)
```

```{r xaringan-themer, include=FALSE, warning=FALSE}
library(xaringanthemer)
style_duo_accent(
  primary_color = "#000080",
  secondary_color = "#f2f3f4",
  inverse_header_color = "#00147e"
)
```

```{r xaringan-editable, echo=FALSE}
xaringanExtra::use_editable(expires = 1)
xaringanExtra::use_scribble()
```

```{r xaringan-logo, echo=FALSE}
xaringanExtra::use_logo(
  image_url = "https://github.com/alxcn/TecLogoEIC/blob/9562a53875418e749a296c85808a19c85fc4be74/IngenieriaCiencias_Horizontal_RGB.png",
  position = xaringanExtra::css_position(top = "2em", right = "2em")
)
```
# Objetivos:

 * Definir las versiones complejas de: exponencial, coseno, seno y logaritmo. <br/><br/>
 * Mostrar las principales propiedades de las versiones complejas de estas funciones.
 
 
 ---
# La función exponencial. 
 
 > Queremos una función $f:\mathbb{C}\to \mathbb{C}$ tal que cuando nos restringimos a los números reales ($z=x+i0$) sea la función exponencial que conocemos, y que además que su derivada sea igual a la función, es decir, $$f(x+i0)=e^x\quad\mbox{y}\quad f'(z)=f(z).$$
 
 Consideremos la función compleja $$f(x+iy)=e^x\cos(y)+ie^x\sin(y).$$

---
#""
 Notemos que:

  * Está definida en todo $\mathbb{C}.$ <br/>
  * $f(x+i0)=e^x\cos(0)+ie^x\sin(0)=e^x 1=e^x.$ <br/>
  
  __Ejemplo:__ La ecuación de Euler $$\exp i\pi=e^0\cos(\pi)+ie^0\sin(\pi)=1.$$ 
---
## Algunas convenciones y datos interesantes.

1. Convención: cuando evaluamos la parte imaginaria del complejo en las funciones seno y coseno, asumimos que son radianes.<br/><br/>

1. Cuando evaluamos la función anterior en $z=0+i\theta$ obtenemos $$f(0+i\theta)=\cos(\theta)+i\sin(\theta)=e^{i\theta}$$. <br/>

1. Convención: la función anterior se llama __exponencial compleja__ y se denota por $$\mbox{exp}z$$ en lugar $e^z.$
 
 
---
## Propiedades de la exponencial.

1. $|\mbox{exp }z|=e^{\mbox{Re}(z)}$ y $\mbox{arg}(\mbox{exp }z)=\mbox{Im}(z).$ <br/><br/>

1. Para cualquier número complejo $w=r\cos(\phi)+ir\sin(\phi),$ se el complejo $z$ tal que $\mbox{exp }z=w$ es $$z=\ln(r)+i\phi.$$ <br/>

1. Dado que $e^x\neq 0$ y $\cos(\cdot)$ y $\sin(\cdot)$ no son simultaneamente cero, entonces $$\mbox{exp }z\neq 0.$$ Lo cual implica que el __rango__ de la función compleja $\mbox{exp}$ es $\mathbb{C}\setminus\{0\}.$ <br/><br/>

1. Dado que las funciones $\sin$ y $\cos$ son periódicas (con periódo $2\pi$) entonces $\mbox{exp }z$ es una función periódica en $\mathbb{C}.$

---
# Algunas propiedades de la exponencial.

__Reto:__ prueba que la exponecial compleja satisface las siguientes propiedades: 
   
 $\mbox{exp}(z_1+z_2)=(\mbox{exp }z_1)(\mbox{exp }z_2),$ y 
 $\frac{\exp z_1}{\exp z_2}=\exp(z_1-z_2)$

---
# Funciones Trigonométricas:

> De la definición de la exponencial tenemos $e^{ix}=cos x+i\sin x$ y $e^{-ix}=\cos x-i\sin x,$ para cualquier real $x.$ Entonces podemos decir: $$\sin x=\frac{e^{ix}-e^{-ix}}{2i}\quad \mbox{y}\quad \cos x=\frac{e^{ix}+e^{-ix}}{2}.$$

De lo anterior podemos definir el __seno__ y el __coseno__ complejos con las expresiones $$\sin z=\frac{e^{iz}-e^{-iz}}{2i}\quad \mbox{y}\quad \cos z=\frac{e^{iz}+e^{-iz}}{2}.$$

---
## Propiedades de las funciones trigonométricas

1. Son funciones periódicas, de período $2\pi.$ <br/><br/>

1. $\sin^2(z)+\cos^2(z)=1.$ <br/><br/>

1. $\sin(z_1+z_2)=\sin z_1 \cos z_2 +\cos z_1 \sin z_2.$ <br/><br/>

1. $\sin(-z)=-\sin(z)$ y $\cos(-z)=\cos(z).$ <br/>

1. $\sin\left(\frac{\pi}{2}-z\right)=\cos(z).$ <br/>

---
# La función Logaritmo.

> Anteriormente mencionamos que una propiedad de la función $\exp z$ es que tiene una función inversa, esta función inversa es la función logaritmo complejo, denotada por $\log z.$

La función logaritmo se expresa para $z=r\cos\theta+ir\sin\theta$ como: $$\log z=\ln r +i\theta.$$

Dado que las función $\exp z$ es una función periódica, la función $\log z$ es una función multivaluada cuyo dominio es $\mathbb{C}\setminus\{0\}.$
---
## Las ramas y la multivaluación.

Consideremos a $\Theta$ como el valor principal del argumento de un complejo, es decir, $-\pi < \Theta \leq \pi,$ entonces la expresión del logaritmo se escribe: $$\log z=\ln r +i (\Theta +2n\pi)$$ donde $n$ es cualquier entero. 

__Ejemplo:__ $\log i.$ Recordemos que $r=|i|=1$ y $\arg(i)=\pi/2.$ Entonces todos los valores de $\log i$ son $$\ln(1)+i\left(\frac{\pi}{2}+2\pi n\right)=i\left(\frac{\pi+4n\pi}{2}\right)=\left\{\cdots,i\frac{-3\pi}{2},i\frac{\pi}{2},i\frac{5\pi}{2},\cdots\right\}.$$


_Nota:_ al valor de $\log z$ cuando $n=0$ se conoce _valor principal_.
---
## Algunas propiedades del logaritmo.

1. $\exp \log z=z=\log\exp z.$ <br/><br/>

1. $\log (z_1 z_2)=\log z_1 +\log z_2.$ <br/><br/>

1. $\log \frac{z_1}{z_2}=\log z_1 -\log z_2.$

---
# Potencias complejas

> Dados $z$ y $w$ complejos, se define $z^w$ como el complejo $$\exp\left(w\log z\right).$$

__Ejemplo:__ Encuentre el valor de $i^i.$ 

El valor principal de $\log i$ es  $i\pi/2,$ entonces $$i\log i=i^2\pi/2=-\pi 2.$$ Por lo que $$i^i=\exp\left(\frac{-\pi}{2}\right)$$ es decir, $i^i$ es un número real.