---
title: "Funciones a trozos"
subtitle: "Sesión 08"  
author: 
  - "Alejandro Ucan"
date: '`r Sys.Date()`'
output:
  xaringan::moon_reader:
    css: xaringan-themer.css
    nature:
      slideNumberFormat: "%current%"
      highlightStyle: github
      highlightLines: true
      ratio: 16:9
      countIncrementalSlides: true
---

```{r setup, include=FALSE}
options(htmltools.dir.version = FALSE)
knitr::opts_chunk$set(
  fig.width=5, fig.height=3.5, fig.retina=3,
  out.width = "100%",
  cache = FALSE,
  echo = FALSE,
  message = FALSE, 
  warning = FALSE,
  hiline = TRUE
)
```

```{r xaringan-themer, include=FALSE, warning=FALSE}
library(xaringanthemer)
style_duo_accent(
  primary_color = "#f6b26b",
  secondary_color = "#fc8100",
  inverse_header_color = "#5E4701"
)
```

```{r xaringan-editable, echo=FALSE}
xaringanExtra::use_editable(expires = 1)
xaringanExtra::use_scribble()
```
# Objetivos:

 * Aprender la definición de función a trozos. <br/> <br/>
 * Graficar una función a trozos. <br/> <br/>
 * Determinar cuándo una función es definida a trozos. <br/> <br/>

---
# Función a trozos.

> Una función a trozos es una función cuya regla de asignación cambia _depende_ de los intervalos donde se esté. __Por ejemplo:__


$$
f(x) =\left\{
        \begin{array}{ll}
            3x+1 & -3<x\leq 0 \\
            x^2 &  1<x< 3 \\
            -\sqrt{x} & 4\leq x <10
        \end{array}
    \right.
$$ 


---
# Propiedades de las funciones a trozos.

* El dominio está dado por la unión de los intervalos en la regla de asignación. 
<br/><br/>
>  __Por ejemplo:__ en el ejemplo anterior $D(f)=(-3,0]\cup (1,3)\cup [4,10).$

<br/><br/>
* El rango depende de la la expresións en cada intervalo, es recomendable graficarla.
<br/><br/>

> __Por ejemplo:__ en el ejemplo anterior $Im(f)=[-9,0)\cup(1,9).$

<br/><br/>
* Para graficarla hay que graficar cada trozo (en cada intervalo).

---
# Gráfica de la función

<iframe src="https://www.geogebra.org/graphing/sunqfaey?embed" width="800" height="600" allowfullscreen style="border: 1px solid #e4e4e4;border-radius: 4px;" frameborder="0"></iframe>

---
# Notas

> 
* El tipo de funciones que puede ser parte de una función a trozos puede ser cualquiera, siempre y cuando este bien definida en el intervalo.
<br/><br/><br/><br/>
* El tipo de intervalos igual puede ser cualquiera, siempre que no se sobre pongan y hagan que la expresión no sea función.

---
# Ejemplo 2

<iframe src="https://www.geogebra.org/graphing/hbbguye5?embed" width="800" height="600" allowfullscreen style="border: 1px solid #e4e4e4;border-radius: 4px;" frameborder="0"></iframe>

