---
title: "1er Teorema de Traslación"
subtitle: "Sesión 11"
author: 
  - "Alejandro Ucan"
date: '`r Sys.Date()`'
output:
  xaringan::moon_reader:
    css: xaringan-themer.css
    nature:
      slideNumberFormat: "%current%"
      highlightStyle: github
      highlightLines: true
      ratio: 16:9
      countIncrementalSlides: true
---

```{r setup, include=FALSE}
options(htmltools.dir.version = FALSE)
knitr::opts_chunk$set(
  fig.width=9, fig.height=3.5, fig.retina=3,
  out.width = "100%",
  cache = FALSE,
  echo = FALSE,
  message = FALSE, 
  warning = FALSE,
  hiline = TRUE
)
```

```{r xaringan-themer, include=FALSE, warning=FALSE}
library(xaringanthemer)
style_duo_accent(
  primary_color = "#000080",
  secondary_color = "#f2f3f4",
  inverse_header_color = "#00147e"
)
```

```{r xaringan-editable, echo=FALSE}
xaringanExtra::use_editable(expires = 1)
xaringanExtra::use_scribble()
```

```{r xaringan-logo, echo=FALSE}
xaringanExtra::use_logo(
  image_url = "https://github.com/alxcn/TecLogoEIC/blob/9562a53875418e749a296c85808a19c85fc4be74/IngenieriaCiencias_Horizontal_RGB.png",
  position = xaringanExtra::css_position(top = "2em", right = "2em")
)
```

# Objetivos de la Sesión

* Introduciremos el 1er teorema de Traslación. <br/><br/>
* Aplicaremos el 1er teorema de traslación en el calculo de transformadas. <br/><br/>
* Aplicaremos este teorema a la solución de EDOs.
---
# Motivación:
<br/><br/>

> Calcule la transformada de Laplace de la función $f(t)=e^{5t}t^3.$


---
# 1er Teorema de Traslación

> __Teorema:__ Sea $f(t)$ una función tal que $\mathcal{L}\{f(t)\}=F(s)$ exista. Entonces se cumple que $$\mathcal{L}\{e^{at}f(t)\}=F(s-a).$$

<br/><br/>
> _Implicaciones del Teorema:_ ahora cada que veamos una función conocida "trasladada" por un factor exponencial, esto se traduce en la transformada como una traslación en la $s.$

---
## Aplicando el teorema:

### Ejemplo (Calculo directo):
> Calcule las transformadas de Laplace de $f(t)=e^{5t}t^3,$ $f(t)=e^{-2t}\cos(4t)$ y $f(t)=e^{-2t}$ si $t>1$ y $f(t)=0$ de lo contrario.

---
### Ejemplo (Calculo de Inversas):

> Calcule la Transformada inversa como se te indica: 
$$\mathcal{L}^{-1}\left\{\frac{2s+5}{(s-3)^2}\right\}$$

---
### Ejemplo (Calculo de Inversas):

> Calcule la Transformada inversa como se te indica:
$$\mathcal{L}^{-1}\left\{\frac{s+5}{s^2+4s+6}\right\}$$

---
### Ejemplo (Solución de EDOs)

> Encuentre la solución de la EDO $$y''-6y'+9y=t^2e^{3t},\quad y(0)=2,\quad y'(0)=17.$$

---
### Ejemplo (Solución de EDOs)

> Encuentre la solución de la EDO $$y''+4y'+6y=1+e^{-t},\quad y(0)=0,\quad y'(0)=0.$$

---
# Actividad 

> Utiliza el 1er teorema de traslación para encontrar la solución a las EDOs:
* $y'+4y=e^{-4t},\, y(0)=2.$
* $y'-y=1+te^{t},\, y(0)=0.$
* $y''+2y'+y=0,\, y(0)=1,\, y'(0)=1.$
* $y''-4y'+4y=t^3e^{2t},\, y(0)=0,\, y'(0)=0.$