---
title: "Subespacios de $\mathbb{R}^n$"
subtitle: "Sesión 04"  
author: 
  - "Alejandro Ucan"
date: '`r Sys.Date()`'
output:
  xaringan::moon_reader:
    css: xaringan-themer.css
    nature:
      slideNumberFormat: "%current%"
      highlightStyle: github
      highlightLines: true
      ratio: 16:9
      countIncrementalSlides: true
---

```{r setup, include=FALSE}
options(htmltools.dir.version = FALSE)
knitr::opts_chunk$set(
  fig.width=9, fig.height=3.5, fig.retina=3,
  out.width = "100%",
  cache = FALSE,
  echo = FALSE,
  message = FALSE, 
  warning = FALSE,
  hiline = TRUE
)
```

```{r xaringan-themer, include=FALSE, warning=FALSE}
library(xaringanthemer)
style_duo_accent(
  primary_color = "#000080",
  secondary_color = "#f2f3f4",
  inverse_header_color = "#00147e"
)
```

```{r xaringan-editable, echo=FALSE}
xaringanExtra::use_editable(expires = 1)
xaringanExtra::use_scribble()
```

```{r xaringan-logo, echo=FALSE}
xaringanExtra::use_logo(
  image_url = "https://raw.githubusercontent.com/alxcn/TecLogoEIC/9562a53875418e749a296c85808a19c85fc4be74/IngenieriaCiencias_Horizontal_RGB.png?token=AJRFKANBWGLDH7GZZ2A76UTDXWSWU",
  position = xaringanExtra::css_position(top = "2em", right = "2em")
)
```
# Objetivos de la Sesión

* Introduciremos algunos subespacios principales de $\mathbb{R}^n$. <br/><br/>
* Estudiaremos sus propiedades topológicas. <br/><br/>
* $\mathbb{R}^n$ como espacio métrico. <br/><br/>

---
# La bola unitaria en $\mathbb{R}^n$

> __Definición:__ Sea $\mathbb{B}^n\subset\mathbb{R}^n$ el subconjunto dado por $$\{x\in\mathbb{R}^n: d(x,0)< 1\}.$$ A este espacio se le conoce como la bola unitaria de $\mathbb{R}^n.$ 

--

### Propiedades:

* $\mathbb{B}^n$ es abierto (más aún es un _básico_ de la topología estándar). <br/><br/>
* $\mathbb{B}^n$ es conexo y arco-conexo. <br/><br/>
* $\mathbb{B}^n$ no es compacto. <br/><br/>

---
# La esféra unitaria en $\mathbb{R}^n$

> __Definición:__ Sea $\mathbb{S}^{n-1}\subset\mathbb{R}^n$ el subconjunto dado por $$\{x\in\mathbb{R}^n: d(x,0)= 1\}.$$ A este espacio se le conoce como la esfera unitaria de $\mathbb{R}^n.$ 

--

### Propiedades:

* $\mathbb{S}^n$ es cerrado, más aún es la frontera de $\overline{\mathbb{B}^n}$. <br/><br/>
* $\mathbb{S}^n$ es conexo y arco-conexo. <br/><br/>
* $\mathbb{S}^n$ es compacto (cerrado y acotado). <br/><br/>

---
# El $n-$simplejo en $\mathbb{R}^n$

> __Definición:__ Sea $K\subset\mathbb{R}^n$ el subconjunto dado por $$\left\{x\in\mathbb{R}^n: \sum_{j=1}^n x_j =1\right\}.$$ A este espacio se le conoce como el $n-$simplejo de $\mathbb{R}^n.$ 

--

### Propiedades:

* $K$ es cerrado. <br/><br/>
* La frontera de $K$ está formado por unión de $n-1$-simplejos. 
* $K$ es conexo y arco-conexo. <br/><br/>
* $K$ es compacto (cerrado y acotado). <br/><br/>

---
#### Ejemplos Simplejos

<iframe width='1000' height='450' src='https://www.wolframcloud.com/obj/alejandroucan-puc/Published/Simplices.nb' frameborder='0'></iframe>

---
