---
title: "Modelado y EDOs"
subtitle: "Sesión 01"  
author: 
  - "Alejandro Ucan"
date: '`r Sys.Date()`'
output:
  xaringan::moon_reader:
    css: xaringan-themer.css
    nature:
      slideNumberFormat: "%current%"
      highlightStyle: github
      highlightLines: true
      ratio: 16:9
      countIncrementalSlides: true
---

```{r setup, include=FALSE}
options(htmltools.dir.version = FALSE)
knitr::opts_chunk$set(
  fig.width=9, fig.height=3.5, fig.retina=3,
  out.width = "100%",
  cache = FALSE,
  echo = FALSE,
  message = FALSE, 
  warning = FALSE,
  hiline = TRUE
)
```

```{r xaringan-themer, include=FALSE, warning=FALSE}
library(xaringanthemer)
style_duo_accent(
  primary_color = "#000080",
  secondary_color = "#f2f3f4",
  inverse_header_color = "#00147e"
)
```

```{r xaringan-editable, echo=FALSE}
xaringanExtra::use_editable(expires = 1)
xaringanExtra::use_scribble()
```

```{r xaringan-logo, echo=FALSE}
xaringanExtra::use_logo(
  image_url = "https://github.com/alxcn/TecLogoEIC/blob/9562a53875418e749a296c85808a19c85fc4be74/IngenieriaCiencias_Horizontal_RGB.png",
  position = xaringanExtra::css_position(top = "2em", right = "2em")
)
```
# Objetivos de la Sesión

* Introduciendo la teoría de Modelado. <br/><br/>
* Modelando con EDOs. <br/><br/>
* Definir EDOs. <br/><br/>


---
# ¿Qué es Modelar?

> __Definición:__ Un modelo es una representación (matemática) simplificada de un problema real. <br/><br/>
  1. Hipotésis clara donde se basa el problema (debe describir la relación entre las cantidades a estudiar). <br/>
  1. Definir las variables y paramétros que intervienen en el problema. <br/>
  1. Use las hipótesis para generar ecuaciones que relacionen las variables y paramétros. <br/>  

---
## Un problema de población

--
> __Hipótesis:__ La tasa de infección de un virus de computadora es proporcional a la cantidad de computadoras infectadas. <br/><br/>
--
__Variables y parámetros:__ <br/>
  * $P(t)$: Población en el tiempo $t.$ <br/>
  * $k$: constante de proporcionalidad. <br/><br/>
--
__Ecuación:__ Recordemos que la velocidad de crecimiento es una _razón de cambio_: $$\frac{dP}{dt}=kP.$$

---
## ¿Qué pasa si cambiamos mis hipótesis?

> __Hipótesis 1:__ Si la población de computadoras conectadas es pequeña entonces la velocidad de crecimiento es proporcional a los elementos de la población. Pero si la población es demasiado grande (para ser soportada), la población comenzará a disminuir. <br/><br/>
--
__Variables y parámetros:__ <br/>
  * $P(t)$: Población en el tiempo $t.$ <br/>
  * $k$: constante de proporcionalidad. <br/><br/>
  * $N$: cota de la población. <br/><br/>
--
__Ecuación:__
   $$ \frac{dP}{dt}=kP(1-\frac{P}{N}).$$

---
# ¿Qué es una EDO?

> __Definición:__ Una _ecuación diferencial ordinaria_ es una ecuación cuya incognita es una función y que involucra derivadas (de la incognita) y la variable independiente. $$f(y^{(n)},y^{(n-1)},\cdots, y',y,x)=0$$<br/><br/>
  * La variable independiente es la variable respecto a la cual se derivan las funciones. <br/>
  * La variable dependiente es la función que se desea encontrar. <br/><br/>
  * El orden de la ecuación es el orden de la derivada más alta que aparece en la ecuación. <br/><br/>
  * La EDO es lineal si las funciones y sus derivadas aparecen elevadas a la primera potencia y no se multiplican entre sí.<br/><br/>
  * La EDO no es homogénea si la EDO cuenta con un término independiente (función de la variable independiente) diferente de cero.

---
## Ejemplos de EDO's

* __Genéricas:__ $yy'-\sin(x)=3y,$ $y''-2y+\sqrt{3x}=0,$ etc. <br/><br/>
* __Homogéneas:__ $y'+y=0,$ $y'y=0,$ $\sqrt{y''-3xy}=0,$ etc. <br/><br/>
* __Lineales:__ $y'+y=3x,$ $3y'''+2y''-xy=0,$ etc. <br/><br>

---
## Solución de una EDO.

> __Definición:__ Decimos que $f$ es una función definida en cierto intervalo $I,$ con derivadas continuas en $I$ (tantas derivadas como el orden de la ecuación) es una solución de una ecuación diferencial si cuando sustituimos la función obtenemos una identidad.
<br/><br/>
__Ejemplo:__ La función $f(x)=e^x$ definida en $\mathbb{R},$ es una solución de la EDO $$y'-y=0.$$ Veamos, $f'(x)=e^x$ y si $y=f(x),$ entonces $$y'-y=e^x-e^x=0.$$

---
## Curva Solución

> __Definición:__ la gráfica de una función solución a una EDO se conoce como curva solución, notemos que la curva solución puede diferir de la gráfica de la función dado que la curva solución __depende del intervalo de definición de la solución.__
<br/><br/>
__Ejemplo:__ Consideremos la ecuación $xy'+y=0.$ La función $y=f(x)=1/x$ es una solución, pero recordemos que $f(x)$ no es diferenciable en $x=0,$ por lo que debemos definir que intervalo tomaremos, si $(-\infty,0)$ o $(0,\infty).$ 

---
### Soluciones implícitas.

> __Definición:__ A veces las EDO pueden satisfacerse por una relación $G(x,y)$ (ecuación que involucra $x$ y $y$), pero siempre con la premisa que hay una función que satisface esta relación que se comportará como la solución de la EDO.
--

<br/><br>
__Ejemplo:__ La relación $x^2+y^2=k^2$ es una solución de la ecuación $yy'+x=0.$ Y las funciones asociadas son $f(x)=\sqrt{k^2-x^2}$ y $f(x)=-\sqrt{k^2-x^2}$ en sus respectivos intervalos de definición.

---
# Crecimiento y Decaimiento

> __Hipótesis:__ en estos problemas la hipótesis central es que la velocidad de cambio de cierta cantidad está en proporción a su población. <br/><br/>
  * Si la constante de proporción es positiva, entonces decimos que es _crecimiento._ <br/>
  * Si la constante de proporción es negativa, entonces decimos que es _decaimiento._ <br/><br/>

<br/><br/>
--
La EDO que lo modela es $$\frac{dP}{dt}=kP.$$

---
### Problemas de Temperatura

#### Ley de Newton para el enfriamento/calentamiento.

> __Hipótesis:__ La razón de cambio de la temperatura que experimenta un cuerpo es proporcional a la diferencia entre la temperatura del cuerpo y la temperatura de medio en el que se encuentra. <br/><br/>
$$ \frac{dT}{dt}=k(T-T_m).$$


__Ejemplo:__ 
La temperatura de un procesador de computadora es de $80^\circ C$ y la temperatura ambiente es de $20^\circ C.$ Si la constante de proporcionalidad es de $0.1,$ ¿Qué función modela la temperatura del procesador?

---
### Problemas de Mezclas

__Hipótesis:__ En un de tanque con $N$ litros de agua mezclada con un agente (sal, azúcar, etc.). Se considera lo siguiente: <br/>
  * La cantidad que entra y sale del tanque es siempre la misma. <br/>
  * La concentración de la mezcla es uniforme en todo el tanque. <br/>
  * El agua mezclada por el tubo $A$ que entra a una razón de $a$ litros por minuto con una mezcla de $k$ unidades de agente por litro. <br/>
  * El agua mezclada sale por el tubo $B$ a una razón de $b$ galones por minuto.

--
  $$\frac{d S}{dt}=ak-b\frac{S}{N}.$$
  
---

##### Ejemplo:

> Imagina que en una fábrica automatizada, hay tres robots colaborativos llamados Robot A, Robot B y Robot C. Cada uno de estos robots está diseñado para ensamblar productos a partir de varios componentes que se almacenan en un tanque común. La fábrica ha implementado un sistema donde los robots pueden distribuirse cargas de trabajo y recursos entre ellos. 

Supón que en este tanque, los componentes se mezclan para formar un producto final. Sin embargo, dado que hay un número limitado de componentes en el tanque y estos se consumen a medida que se producen productos, se deben gestionar cuidadosamente las entradas y salidas de componentes.

La concentración de los componentes (en unidades de producto por litro) en el tanque se representa como ( C(t) ).
Cada robot puede trabajar a una tasa de producción de:
Robot A: 3 unidades de producto por minuto.
Robot B: 5 unidades de producto por minuto.
Robot C: 2 unidades de producto por minuto.
Los robots pueden "extraer" componentes del tanque a la tasa que trabajan, y también pueden "rellenar" el tanque con 10 litros de solución de componentes a una concentración constante de 2 unidades de producto por litro.

Además, el tanque tiene un volumen total de 100 litros y la tasa de ausentismo de los componentes (caudal de salida) se ha medido en 5 litros por minuto debido a la producción continua.

---

La ODE que modela la concentración de los componentes en el tanque es: $$
\frac{dC}{dt} = \left( \frac{10}{100} \times 2 \right) - \left( \frac{5}{100} C \right) = 0.2 - 0.05 C
$$