---
title: "Análisis de Métodos Matemáticos para la Física"
subtitle: "Sesión 00"  
author: 
  - "Alejandro Ucan"
date: '`r Sys.Date()`'
output:
  xaringan::moon_reader:
    css: xaringan-themer.css
    nature:
      slideNumberFormat: "%current%"
      highlightStyle: github
      highlightLines: true
      ratio: 16:9
      countIncrementalSlides: true
---

```{r setup, include=FALSE}
options(htmltools.dir.version = FALSE)
knitr::opts_chunk$set(
  fig.width=9, fig.height=3.5, fig.retina=3,
  out.width = "100%",
  cache = FALSE,
  echo = FALSE,
  message = FALSE, 
  warning = FALSE,
  hiline = TRUE
)
```

```{r xaringan-themer, include=FALSE, warning=FALSE}
library(xaringanthemer)
style_duo_accent(
  primary_color = "#000080",
  secondary_color = "#f2f3f4",
  inverse_header_color = "#00147e"
)
```

```{r xaringan-editable, echo=FALSE}
xaringanExtra::use_editable(expires = 1)
xaringanExtra::use_scribble()
```
# El profesor

### Alejandro Ucan Puc <br/>
- Doctor en Ciencias Matemáticas. <br/><br/>
- Especialización en: Sistemas Dinámicos, Geometría y Topología. <br/><br/>
- Interés en: Programación, Escritura Creativa, Cocina. <br/><br/>
- Correo: alejandro.ucan-puc@tec.mx <br/><br/>
- Webpage: [alejandro-ucan.netlify.app](https://alejandro-ucan.netlify.app)

---
# Objetivos del Curso

* Definir las relaciones matemáticas entre las variables físicas relevantes de un sistema a través de principios fundamentales. <br/><br/>

* Indetificar el problema a resolver con los elementos principales que lo caracterizan. <br/><br/>

* Analizar la realidad con base en hechos, a través de un razonamiento lógico inductivo-deductivo que permita resolver problemas e interrogantes con criterios de validez y objetividad.

---
# Contenido

1. Campos Escalares y Vectoriales:
  * Cálculo en campos escalares y vectoriales.
  * Campos vectoriales y transformaciones de coordenadas curvilíneas generales.
  * Operadores Vectoriales: gradiente, divergencia y rotacional.
  * Integrales sobre campos: teoremas de Gauss, Stokes y Green.
  * Aplicación a teoría del potencial.
  
2. Transformaciones Integrales:
  * Series de Fourier
  * Transformadas de Fourier y sus aplicaciones.
  * Transformada de Laplace ys sus aplicaciones.
  * Concepto de transformada integral canónica.
  * Otras transformadas integrales relevantes.

---

3. Variable Compleja:
  * Aritmética de números complejos.
  * Funciones complejas.
  * Cálculo de variable compleja.
  * Series, Singularidades y Residuos.
  * Transformación conforme.

---
# Plan de Evaluación

- __50%__ Exámenes Parciales Teóricos. <br/><br/>
- __20%__ Actividades, tareas y caso integrador. <br/><br/>
- __30%__ Examen Final Integrador.

---
# Bibliografía:

* Arfken George B, Mathematical methods for physicists : a comprehensive guide, 7th
ed., Boston : Elsevier, 2013, 9780123846549 <br/> <br/>
* Stewart, J. (2008). Cálculo de varias variables. Trascendentes tempranas, 6.
* Marsden, J. E., Tromba, A. J., & Mateos, M. L. (1991). Cálculo vectorial (Vol. 69). México: Addison-Wesley Iberoamericana. <br/> <br/>
* Gasquet Claude, Fourier analysis and applications : filtering, numerical computation wavelets, New York : Springer, 1999, eng, 0387984852 (hardcover : papel no ácido) <br/> <br/>
* Churchill Ruel V, Variable compleja y aplicaciones, 5 ed., Aravaca (Madrid) : McGraw-Hill, 1995m spa, 8476157304.

