---
title: "Series de Fourier p. II"
subtitle: "Sesión 12"
author: 
  - "Alejandro Ucan"
date: '`r Sys.Date()`'
output:
  xaringan::moon_reader:
    css: xaringan-themer.css
    nature:
      slideNumberFormat: "%current%"
      highlightStyle: github
      highlightLines: true
      ratio: 16:9
      countIncrementalSlides: true
---

```{r setup, include=FALSE}
options(htmltools.dir.version = FALSE)
knitr::opts_chunk$set(
  fig.show =('asis'),
  dev='png',
	message = FALSE,
	warning = FALSE,
	cache = FALSE,
	hiline = TRUE,
	out.width = "90%"
)
```

```{r xaringan-themer, include=FALSE, warning=FALSE}
library(xaringanthemer)
style_duo_accent(
  primary_color = "#000080",
  secondary_color = "#f2f3f4",
  inverse_header_color = "#00147e"
)
```

```{r xaringan-editable, echo=FALSE}
xaringanExtra::use_editable(expires = 1)
xaringanExtra::use_scribble()
```

```{r xaringan-logo, echo=FALSE}
xaringanExtra::use_logo(
  image_url = "https://github.com/alxcn/TecLogoEIC/blob/9562a53875418e749a296c85808a19c85fc4be74/IngenieriaCiencias_Horizontal_RGB.png",
  position = xaringanExtra::css_position(top = "2em", right = "2em")
)
```
# Objetivos:

 * Definir lo que entendemos por aproximación a una función periódica. <br/><br/>
 * Enunciar el teorema de aproximación de Fourier mediante series. <br/><br/>
 * Enunciar propiedades de los coeficientes de la aproximación.
---
# ¿Si tenemos una función pediódica general cómo la representamos en senos y cosenos? 

> * Considerando sólo sumas __finitas__ esto no es posible. <br/><br/>
  * En un paper de 1807, Joseph Fourier demostró que si es posible con técnicas de ese época. <br/><br/>
  * Nos restringiremos a las funciones tales que $$\int_0^a |f(t)|^2dt<\infty.$$
  
---
# El espacio de funciones (infinito)

> __Definición:__ Denotaremos por $L_p^2(0,a)$ al conjunto de funciones $f:\mathbb{R}\to\mathbb{C}$ de módulo integrable de periodo $a.$

<br/><br/>

> Con la suma de funciones y el producto por complejos, tenemos que $L_p^2(0,a)$ es un espacio vectorial complejo. Podemos extender la definición de producto interno de los polinomio trigonométricos a este caso, es decir, $$(f,g)=\int_0^af(t)\overline{g(t)}dt$$

---
# El espacio $L_p^2(0,a)$

> Es importante mencionar, que pensaremos que en este espacio dos funciones representan la misma si sólo se diferencian en un número finito de puntos, o lo que es equivalente $$\int_0^a|f(t)-g(t)|^2dt=0.$$ Esto implica que si $$\int_0^a|f(t)|^2dt=0 \Rightarrow f=0.$$

---
# Nuestro objetivo

> Queremos encontrar un polinomio trigonométrico $p(t)$ tal que minimice $$ ||f-p||_2=\sqrt{(f,p)}.$$

<br/><br/>

Si $p(t)=\sum_{j=-N}^Nk_j\varepsilon_j(t),$ y $c_j$ son los coeficientes de Fourier para $f,$ entonces lo anterior es equivalente a $$k_n=c_n.$$

---
## La mejor aproximación:

> __Teorema:__ Para cualquier función $f\in L_p^2(0,a),$ existe un único polinomio trigonométrico $f_N\in T_N$ tal que $$||f-f_N||_2=\min_{p\in T_N}||f-p||_2$$ donde el polinomio $$f_N=\sum_{j=-N}^N c_j\varepsilon_j(t)$$ y $$c_j=\frac{1}{a}\int_0^af(t)\exp\left(\frac{2\pi n i t}{a}\right)dt.$$

---
# Ejemplo:

> Consideremos la función periódica $f(t)=1$ si $0\leq t<\pi,$ $f(t)=-1$ si $\pi\leq t < 2\pi$ y $f(t+2\pi)=f(t).$

---
# Ejemplo:

<iframe src="https://www.wolframcloud.com/obj/alejandroucan-puc/Published/SerieFourierEjemploClase.nb?_embed=iframe" width="1200" height="450"></iframe>

---
# El teorema de Aproximación de Fourier

> __Teorema:__ Para $f\in L_p^2(0,a)$ y $f_N$ su mejor aproximación en $T_N$ tenemos que $$f_N\to f$$ as $n\to \infty$ o equivalentemente $$\int_0^a |f(t)-f_N(t)|^2dt =0 \mbox{ cuando } n\to \infty.$$

---
## Implicaciones del Teorema

> Ahora ya es correcto decir que $$f(t)=\sum_{j=-\infty}^\infty c_j \varepsilon_j(t)$$ $$f(t)=a_n +\sum_{j=1}^\infty (a_n\cos\left(\frac{2\pi n t}{a}\right)+ b_n\sin\left(\frac{2\pi n t}{a}\right)).$$

---
# Propiedades de los Coeficientes de Fourier:

* __Unicidad:__ Si $f=g$ entonces $$c_n(f)=c_n(f)$$ en particular $$c_n(f)=0\Rightarrow f=0.$$

<br/><br/>
* __Reales:__ Si $f$ es una función realvaluada, entonces $c_n$ es real. 

---
# Actividad en clase:

> Calculas los coeficientes de Fourier para las siguientes funciones y escribelas en terminos de series de senos y cosenos. <br/><br/>
  * $f(t)=|t|$ si $-1\leq t <1$ y $f(t+2)=f(t)$ <br/><br/>
  * $f(t)=|\sin(t)|$ <br/><br/>
  * $f(t)=\sin^3(t)$

