---
title: "Ecuaciones Líneales de orden superior"
subtitle: "Sesión 03"  
author: 
  - "Alejandro Ucan"
date: '`r Sys.Date()`'
output:
  xaringan::moon_reader:
    css: xaringan-themer.css
    nature:
      slideNumberFormat: "%current%"
      highlightStyle: github
      highlightLines: true
      ratio: 16:9
      countIncrementalSlides: true
---

```{r setup, include=FALSE}
options(htmltools.dir.version = FALSE)
knitr::opts_chunk$set(
  fig.width=9, fig.height=3.5, fig.retina=3,
  out.width = "80%",
  cache = FALSE,
  echo = FALSE,
  message = FALSE, 
  warning = FALSE,
  hiline = TRUE
)
```

```{r xaringan-themer, include=FALSE, warning=FALSE}
library(xaringanthemer)
style_duo_accent(
  primary_color = "#000080",
  secondary_color = "#f2f3f4",
  inverse_header_color = "#00147e"
)
```

```{r xaringan-editable, echo=FALSE}
xaringanExtra::use_editable(expires = 1)
xaringanExtra::use_scribble()
```

```{r xaringan-logo, echo=FALSE}
xaringanExtra::use_logo(
  image_url = "https://github.com/alxcn/TecLogoEIC/blob/9562a53875418e749a296c85808a19c85fc4be74/IngenieriaCiencias_Horizontal_RGB.png",
  position = xaringanExtra::css_position(top = "2em", right = "2em")
)
```
# Objetivos de la Sesión

* Conocer la forma genérica de una EDO lineal de orden superior. <br/><br/>
* Conocer la forma genérica de un problema de valor inicial con una EDO lineal de orden superior. <br/><br/>
* Aplicar el método de reducción de orden para EDOS lineales. 

---
# EDO lineal de orden superior.

> __Definción:__ La forma genérica de una EDO lineal de orden superior es: $$a_n(x)y^{(n)}+a_{n-1}(x)y^{(n-1)}+\cdots+a_2(x)y''+a_1(x)y'+a_0(x)y+g(x)=0.$$

Esta se convierte en un problema de valores iniciales cuando le agregamos las condiciones: $$y(x_0)=y_0,\, y'(x_0)=y_1,\,y''(x_0)=y_2,\cdots,\,y^{(n-1)}(x_0)=y_{n-1}.$$

__Nota:__ necesitamos tantas condiciones como el orden de la EDO.

---
# Existencia y unicidad

> __Teorema:__ Sean $a_n(x), a_{n-1}(x),\cdots, a_0(x)$ y $g(x)$ funciones continuas en un intervalo $[a,b],$ con $a_n(x)\neq 0.$ Si $x=x_0\in [a,b],$ entonces una solución $y(x)$ al PVI existe en $[a,b]$ y es única.

--
 #### Ejemplo:
 
$$3y'''+5y''-y'+7y=0, \, y(1)=0,\, y'(1)=0,\, y''(1)=0$$ tiene como solución a la función $y(x)=0$ y por el teorama esta es única.
 
---
#### Ejemplo:

> Supongamos que tenemos la EDO $$y''-4y-12x=0$$ con condiciones iniciales $y(0)=4$ y $y'(0)=1.$ 

La función $y=3e^{2x}+e^{-2x}-3x$ es una solución de este problema de valores iniciales.

---
# EDO's Lineales Homomogéneas de Orden superior:


> __Definición:__ Un operador diferencial es una función lineal entre los espacios de funciones diferenciables (infinitamente), $$\begin{array}{c} \frac{d}{dx}:\mathcal{C}^{\infty}([a,b])\to \mathcal{C}^{\infty}([a,b]) \\ f(x)\mapsto \frac{df}{dx}(x) \end{array}.$$

--
#### Ejemplo:

Una EDO Lineal es un operador diferencial lineal.
---
## Principio de Superposición

> __Teorema:__ Si $y_1,\cdots, y_k$ son soluciones de la EDO de orden $n$ $$a_n(x)y^{(n)}+a_{n-1}(x)y^{(n-1)}+\cdots+a_2(x)y''+a_1(x)y'+a_0(x)y=0$$ en el intervalo $I.$ Entonces la función $$y(x)=c_1 y_1(x)+c_2y_2(x)+\cdots+c_k y_k(x)$$ donde $c_i$ son constantes arbitrarias también es una solución de la EDO en el intervalo $I.$

---
#### Ejemplo:

> Las funciones $y_1(x)=x^2$ y $y_2(x)=x^2\ln(x)$ son soluciones de $$x^3 y'''-2xy'+4y=0$$ en el intervalo $(0,\infty).$

--
## Dependencia e Independencia Lineal

> __Definición:__ Un conjunto de funciones $f_1(x),\, f_2(x),\,\cdots,\, f_n(x)$ se dice que es _linealmente dependiente_ en el intervalo $I$ si existen constantes (diferentes de cero) tal que $$c_1 f_1(x)+c_2f_2(x)+\cdots+c_n f_n(x)=0.$$ De lo contrario, se dice que el conjunto es _linealmente independiente._ 
    
---
#### Ejemplos:

1. El conjunto $\{f_1(x)=\sqrt{x}+5,\, f_2(x)=\sqrt{x}+5x,\, f_3(x)=x-1,\, f_4(x)=x^2\}$ es linealmente dependiente, puesto que $$0=-1 f_2(x)+1 f_1(x)+5 f_3(x)+0f_4(x)$$

2. El conjunto $\{f_1(x)=e^{3x},\,f_2(x)=e^{2x}\}$ es linealmente independiente.

---
## Wronksiano y el Criterio de L.I.

> __Definición:__ Sea $\{f_1(x), f_2(x),\cdots, f_n(x)\}$ un conjunto de funciones. El _wronksiano_ del conjunto es el determinante 

$$\det\left(\begin{array}{cccc} f_1 & f_2 & \cdots & f_n \\
f'_1 & f'_2 & \cdots & f'_n \\
\vdots & \vdots & \ddots & \vdots \\
f^{(n-1)}_1 & f^{(n-1)}_2 & \cdots & f^{(n-1)}_n
\end{array}\right).$$

---
## Buscamos un conjunto solución LI.

__Teorema:__ Sea $\{f_1(x), f_2(x),\cdots, f_n(x)\}$ un conjunto de funciones solución de una EDO en un intervalo $I.$ El conjunto es linealmente independiente en $I$ si el wronksiano es diferente de cero para toda $x$ en el intervalo.

---
# Reducción de Orden

> Si $y_1\neq 0$ es una solución de $$a_2(x)y''+a_1(x)y'+a_0(x)y=0$$ en un intervalo $I,$ supongamos que $y_2(x)=u(x)y_1(x).$ Usaremos esta $y_2(x)$ para encontrar una solución a la EDO.

--
<br/><br/>
Sea $y''-y=0$ con $y_1(x)=e^x$ una solución en $(-\infty,\infty).$ Encuentra $y_2.$

---
## Caso General

$$y''+P(x)y'+Q(x)y=0$$ sabiendo que $P(x), Q(x)$ son continuas en $I.$ Con $y_1(x)$ solución. Supongamos que $y(x)=u(x)y_1(x).$

---

#### Ejemplo:

> Si la función $y_1(x)=x^2$ of $x^2y''-3xy'+4y=0.$ Encuentra la solución general para la EDO en el intervalo $(0,\infty).$