---
title: "Conjuntos e Intervalos"
subtitle: "Sesión 02"  
author: 
  - "Alejandro Ucan"
date: '`r Sys.Date()`'
output:
  xaringan::moon_reader:
    css: xaringan-themer.css
    nature:
      slideNumberFormat: "%current%"
      highlightStyle: github
      highlightLines: true
      ratio: 16:9
      countIncrementalSlides: true
---

```{r setup, include=FALSE}
options(htmltools.dir.version = FALSE)
knitr::opts_chunk$set(
  fig.width=9, fig.height=3.5, fig.retina=3,
  out.width = "100%",
  cache = FALSE,
  echo = FALSE,
  message = FALSE, 
  warning = FALSE,
  hiline = TRUE
)
```

```{r xaringan-themer, include=FALSE, warning=FALSE}
library(xaringanthemer)
style_duo_accent(
  primary_color = "#f6b26b",
  secondary_color = "#fc8100",
  inverse_header_color = "#5E4701"
)
```

```{r xaringan-editable, echo=FALSE}
xaringanExtra::use_editable(expires = 1)
xaringanExtra::use_scribble()
```
# Objetivos:

 * Aprender a construir subconjuntos de los números reales. <br/> <br/>
 * Aprender la notación intervalos. <br/> <br/>
 * Aprender las operaciones de conjuntos.

---
# Conjunto:

Es una _reunión_ de objetos (llamados _elementos_) y que cumplen una relación particular.

> <span style="font-size:35px"> Por ejemplo: $S=\{\mbox{números pares}\}$ y $2\in S.$

Algunos elementos:

- $S$ es el _nombre_ del conjunto.
- $\{\,\}$ denotan el inicio y final del conjunto, todo lo que este dentro pertenece al conjunto.
- _números pares_ denota la relación y quienes pertenecen al conjunto.
- $\in$ denota _"pertenece"_, por lo que $2\in S$ se traduce como: dos pertenece a $S.$ Para denotar la _"no pertenencia"_ usamos $\not\in.$

---
<br/><br/>
> <span style="font-size:35px"> Por ejemplo: $S_1=\{1,2,3,4,5\}.$  ¿ $3 \,\,\,\,S_1$ ? Sí, $3\color{red}{\in} S_1.$
<br/> <br/><br/><br/>
> <span style="font-size:35px"> Por ejemplo: $S_2=\{p \in \mathbb{Z}: p \mbox{ es negativo}.\}$ y $20\color{red}{\not\in} S_2.$

<br/><br/>
- $p\in \mathbb{Z}$ nos está delimitando donde vamos a encontrar nuestros elementos, y $p$ se le conoce como variable. <rb/><br/>
- Los dos puntos (:) se traducen como _"tal que"_, por lo que el conjunto se leería: los enteros tales que son negativos.


---
# Operaciones de conjuntos:

Consideremos los siguientes conjuntos: $A=\{2,4,6,8,10,12\}$, $B=\{1,4,9,16\},$ y $C=\{2,10\}.$ 

> La _unión_ de $B$ y $C$ es un nuevo conjunto, denotado $B\cup C$ que consta de los elementos de $B$ "más" los de $C.$

$$ 
B\cup C= \{ 1,2,4,9,10,16 \} .
$$
<br/> <br/>

> La _intersección_ de $A$ y $B$ es un nuevo conjunto, denotado $A\cap B,$ que consta de los elementos que están en $A$ y $B$ (al mismo tiempo).

$$ A\cap B = \{ 4 \} .$$
_Nota:_ En los conjuntos $B\cup C$ y $A\cap B$ debería de salir unas llaves $\{,\}$ pero el programa no quiere que aparezcan, no sé por qué.
---
# Operaciones de Conjuntos:

Consideremos los siguientes conjuntos: $A=\{2,4,6,8,10,12\}$, $B\{1,4,9,16\},$ y $C=\{2,10\}.$ 

> La _diferencia_ de $B$ menos $A$ es un nuevo conjunto, denotado $B\setminus A$ que consta de los elementos de $B$ que no pertencen a $C.$

$$B\setminus A= \{1,9,16\}.$$

<br/> <br/>

> Decimos que un conjunto está _contenido_  o es _subconjunto_ de si todos sus elementos pertenecen al otro, y lo denotamos con $\subset$.

$$C\subset A.$$

---
# Los Intervalos

## Desigualdades en los reales:

Los números reales se pueden __ordenar__ mediante $<$, que se lee _menor que_ y se define así:

.pull-left[
> Si $a,\,b\in \mathbb{R},$ entonces:
  - $a<b$ si y sólo si $b-a$ es positiva.
  
]
  
.pull-right[
__Por ejemplo:__
- $3<4$
- $-4 <0$
- $\sqrt{2}<2.1$
]
---

Utilizando el "menor que" ( $<$ ), podemos definir otro comparador llamado _"menor o igual que"_ y que se denota por $\leq$ y que se define:
.pull-left[
> Si $a,\,b\in \mathbb{R},$ entonces:
  - $a\leq b$ si y sólo si $a<b$ o $a=b.$
  
]
  
.pull-right[
__Por ejemplo:__
- $4\leq 4$
- $-4 \leq 0$
- $\frac{1}{4}\leq \frac{2}{8}$
]

> <span style="font-size:30px"> Los enunciados $a<b$ y $a\leq b$ se conocen como __desigualdades__. Cuando involucran a $<$ se conocen como desigualdades _estrictas_ y cuando involucran a $\leq$ se conocen como _no estrictas._

---
# Los intervalos

> <span style="font-size:30px"> Subconjuntos especiales de $\mathbb{R}$ son aquellos formados mediante desigualdades. 
<br/>

__Ejemplo 1:__ Sea $S$ el conjunto de números reales mayores a $3$ y menores que $10,$ y se denota por $(3,10)$ conocido como __intervalo abierto__.
<br/><br/>
__Ejemplo 2:__ Sea $S$ el conjunto de números reales mayores o iguales que $3$ y menores o iguales que $10,$ y se denota por $[3,10]$ conocido como __intervalo cerrado__.
<br/><br/>
__Ejemplo 3:__ Sea $S$ el conjunto de números reales mayores o iguales que $3$ y menores que $10,$ y se denota por $[3,10)$ conocido como __intervalo semi-abierto__.
<br/><br/>
__Ejemplo 4:__ Sea $S$ el conjunto de números reales mayores que $3$ y se denota por $(3,\infty)$ conocido como __rayo__. Otros ejemplos son: $[3,\infty),\, (-\infty, 3),\,(-\infty,3].$  
---
 