---
title: "Límites laterales"
subtitle: "Sesión 13"  
author: 
  - "Alejandro Ucan"
date: '`r Sys.Date()`'
output:
  xaringan::moon_reader:
    css: xaringan-themer.css
    nature:
      slideNumberFormat: "%current%"
      highlightStyle: github
      highlightLines: true
      ratio: 16:9
      countIncrementalSlides: true
---

```{r setup, include=FALSE}
options(htmltools.dir.version = FALSE)
knitr::opts_chunk$set(
  fig.width=3, fig.height=2.5, fig.retina=3,
  out.width = "50%",
  cache = FALSE,
  echo = FALSE,
  message = FALSE, 
  warning = FALSE,
  hiline = TRUE
)
```

```{r xaringan-themer, include=FALSE, warning=FALSE}
library(xaringanthemer)
style_duo_accent(
  primary_color = "#f6b26b",
  secondary_color = "#fc8100",
  inverse_header_color = "#5E4701"
)
```

```{r xaringan-editable, echo=FALSE}
xaringanExtra::use_editable(expires = 1)
xaringanExtra::use_scribble()
```
# Objetivos:

 * Conocer la definición de límite lateral. <br/> <br/>
 * Conocer la condición de existencia de límite. <br/> <br/>
 * Calcular límites laterales. <br/><br/>
 

---
# Ejemplo:

Consideremos la función definida a trozos:
$$f(x)=\left\{ \begin{array}{ll} 
4x-3 & x\leq 2 \\ 
x^2+x-1 & x>2 
\end{array}\right.$$

Encuentre los siguientes límites: $\displaystyle{\lim_{x\to 0} f(x),\, \lim_{x\to 2}f(x)}$ y $\displaystyle{\lim_{x\to 4}f(x)}.$
<br/><br/>

En el primer límite, $$\lim_{x\to 0}f(x)=4(0)-3=-3.$$

En el tercer límite, $$\lim_{x\to 4}f(x)=(4)^2-4-1=19.$$

---
# ¿Qué pasa con el segundo límite?

En este caso, quedamos justo en el punto donde ocurre el cambio de condición de la función. Recordemos que para calcular el límite necesitamos aproximaciones por números más chicos que 2 y por números más grandes que 2.

> Para números más chicos que dos ( $x\leq 2$ ), para calcular aquí usamos la expresión $4x-3,$ esto se escribe: $$ \lim_{x\to 2^- } f(x)=4(2)-3=5.$$

> Para números más grandes que dos ( $x> 2$ ), para calcular aquí usamos la expresión $x^2+x-1,$ esto se escribe: $$ \lim_{x\to 2^+ } f(x)=(2)^2+2-1=5.$$

---
# Límites laterales

A los límites anteriores se les conoce como _límites laterales_ y cuando valen los mismo implica que el límite normal existe y su valor es el que se obtiene en ambos laterales.

$$\lim_{ x \to 2^- } f(x) = \lim_{ x \to 2^+ } f(x) = L \Rightarrow \lim_{ x\to 2 } f(x)=L.$$

---
# ¿Siempre son iguales los límites laterales?

Supongamos que tenemos la función 

$$f(x)=\left\{\begin{array}{ll}
5x-1 & x\leq 1 \\
x^2+3 & 1<x<3 \\
x+7 & 3\leq x 
\end{array}\right.$$

Calcule $\displaystyle{\lim_{x\to 3}f(x)}$ si es posible.

---

Para hacer esto veamos que pasa con sus límites laterales, 

> $\displaystyle{\lim_{x\to 3^-}}f(x)=\displaystyle{\lim_{x\to 3^-}}x^2+3=(3)^2+3=12$

<br/>

> $\displaystyle{\lim_{x\to 3^+}}f(x)=\displaystyle{\lim_{x\to 3^+}}x+7=3+7=10$

<br/>
Notemos que $12\neq 10,$ cómo los límites laterales son diferentes entonces 

$$ \lim_{x\to 3}f(x)=\mbox{ No existe.}$$
> Si los límites laterales no son iguales, entonces el límite (normal) no existe.