---
title: "Límites Algebraícos"
subtitle: "Sesión 12"  
author: 
  - "Alejandro Ucan"
date: '`r Sys.Date()`'
output:
  xaringan::moon_reader:
    css: xaringan-themer.css
    nature:
      slideNumberFormat: "%current%"
      highlightStyle: github
      highlightLines: true
      ratio: 16:9
      countIncrementalSlides: true
---

```{r setup, include=FALSE}
options(htmltools.dir.version = FALSE)
knitr::opts_chunk$set(
  fig.width=3, fig.height=2.5, fig.retina=3,
  out.width = "50%",
  cache = FALSE,
  echo = FALSE,
  message = FALSE, 
  warning = FALSE,
  hiline = TRUE
)
```

```{r xaringan-themer, include=FALSE, warning=FALSE}
library(xaringanthemer)
style_duo_accent(
  primary_color = "#f6b26b",
  secondary_color = "#fc8100",
  inverse_header_color = "#5E4701"
)
```

```{r xaringan-editable, echo=FALSE}
xaringanExtra::use_editable(expires = 1)
xaringanExtra::use_scribble()
```
# Objetivos:

 * Calcular el valor de un límite sin utilizar tablas de aproximación. <br/><br/>
 * Conocer cuando utilizar técnicas algebraicas para calcular un límite. <br/><br/>

---
# ¿Cómo calculo un límite?

> Para encontrar el límite: $$ \lim_{x\to a} f(x)$$ podemos seguir los siguientes pasos:

1. Evaluar la función $f$ en $a$ ( $f(a)$ ). Si existe el valor, entonces:
$$\lim_{x\to a}f(x)=f(a).$$
2. Si $f(a)$ es un indeterminado $\frac{0}{0},$ entonces utilizamos un recurso algebraico (factorizar, racionalizar, etc) para eliminar esta indeterminación.

3. En cualquier otro caso, utilizar la tabla de aproximación a $x=a.$

---
# Ejemplo 1:

$$\lim_{x\to -3}\frac{3x+10}{5-x}=\color{red}{\frac{1}{8}}.$$

Veamos por qué:
<br/><br/>

Notemos que $f(x)=\frac{3x+10}{5-x},$ evaluemos $f$ en $x=-3,$

$$ f(\color{red}{-3})=\frac{3(\color{red}{ -3} )+10}{5-(\color{red}{-3})}=\frac{1}{8}.$$

Como podemos ver $\frac{1}{8}$ es un número real bien definido, y podemos decir que la afirmación inicial es correcta.

---
# Ejemplo 2 (factorización): 
$$ \lim_{x\to 2} \frac{x^2-x-2}{x^2-2x}=\color{red}{\frac{3}{x}}.$$

Primero evaluemos $f(x)=\frac{x^2-x-2}{x^2-2x}$ en $x=2.$

$$ f(2)=\frac{(\color{red}2)^2-\color{red}2-2}{(\color{red}2)^2-2(\color{red}2)}=\frac{0}{0},$$ entonces $f(2)$ no existe (hay una indeterminación 0/0) por lo que utilizaremos _factorización_ como recurso algebraico.

Notemos que la fracción algebraíca no está simplificada, es decir, podemos factorizar y ver si existen factores que se reducen.

$$\frac{x^2-x-2}{x^2-2x}=\frac{(x-2)(x+1)}{x(x-2)}=\frac{x+1}{x},$$

---
# Ejemplo 2 (factorización):

Entonces la ultima fracción es _equivalente_ a la primera, veamos que sucede cuando evaluamos $x=2$ en la nueva fracción: $$ \frac{\color{red}2+1}{\color{red}2}= \frac{3}{2},$$ la indeterminación desapareció, y ahora si podemos evaluar. Por lo tanto:

$$\lim_{x\to 2} \frac{x^2-x-2}{x^2-2x}=\lim_{x\to 2}\frac{x+1}{x}=\frac{3}{2}.$$

---
# Ejemplo 3 (racionalización):

Encuentra el valor de $$\lim_{t\to 4}\frac{t-4}{\sqrt{t}-2}.$$
<br/><br/>
Si evaluamos $f$ en $t=4,$ vemos que existe una indeterminación $0/0.$ Utilizaremos _racionalización_ como recurso algebraico.

$$ \frac{t-4}{\sqrt{t}-2}\cdot \color{red}{\frac{\sqrt{t}+2}{\sqrt{t}+2}}= \frac{(t-4)(\sqrt{t}+2)}{t-4}=\sqrt{t}+2.$$

Verifiquemos si con esto removimos la indeterminación: $$\sqrt{\color{red}4}+2=2+2=4.$$

---
# Ejemplo 3 (racionalización):

Por lo tanto, 

$$\lim _ {t\to 4} \frac{t-4}{ \sqrt{t} - 2 } = \lim_{t\to 4} \sqrt{t} + 2 = 4$$

--- 
# Ejemplo 4 (racionalización):

<br/>

Encuentre el valor del siguiente límite $$ \lim_{r\to 9} \frac{3-\sqrt{r}}{18-2r}.$$

Checamos si hay alguna indeterminación, $f(9)=\frac{3-\sqrt{\color{red}9}}{18-2(\color{red}9)}=\frac{0}{0}.$ 

---
# Ejemplo 4 (racionalización):
Utilizamos racionalización para eliminar la indeterminación:

$$ \frac{3-\sqrt{r}}{18-2r}\cdot\color{red}{\frac{3+\sqrt{r}}{3+\sqrt{r}}}=\frac{9-r}{(18-2r)(3+\sqrt{r})}=\frac{1}{2(3+\sqrt{r})}$$

Entonces calculamos el límite, 

$$\lim_{ r\to 9 } \frac{ 3-\sqrt{r} }{ 18-2r } = \lim_{ r\to 9 }  \frac{1}{ 2 (3 + \sqrt{r}) } = \frac{1}{12}.$$

