---
title: "Integración compleja"
subtitle: "Sesión 18"
author: 
  - "Alejandro Ucan"
date: '`r Sys.Date()`'
output:
  xaringan::moon_reader:
    css: xaringan-themer.css
    nature:
      slideNumberFormat: "%current%"
      highlightStyle: github
      highlightLines: true
      ratio: 16:9
      countIncrementalSlides: true
---

```{r setup, include=FALSE}
options(htmltools.dir.version = FALSE)
knitr::opts_chunk$set(
  fig.show =('asis'),
  dev='png',
	message = FALSE,
	warning = FALSE,
	cache = FALSE,
	hiline = TRUE,
	out.width = "90%"
)
```

```{r xaringan-themer, include=FALSE, warning=FALSE}
library(xaringanthemer)
style_duo_accent(
  primary_color = "#000080",
  secondary_color = "#f2f3f4",
  inverse_header_color = "#00147e"
)
```

```{r xaringan-editable, echo=FALSE}
xaringanExtra::use_editable(expires = 1)
xaringanExtra::use_scribble()
```

```{r xaringan-logo, echo=FALSE}
xaringanExtra::use_logo(
  image_url = "https://github.com/alxcn/TecLogoEIC/blob/9562a53875418e749a296c85808a19c85fc4be74/IngenieriaCiencias_Horizontal_RGB.png",
  position = xaringanExtra::css_position(top = "2em", right = "2em")
)
```
# Objetivos:

 * Conocer la definición de la integral (compleja). <br/><br/>
 * Deducir Teorema de Cauchy-Goursat. <br/><br/>
 * Definir la fórmula de Cauchy para el calculo de integrales. <br/><br/>

---
# Integrales Definidas

> Consideremos una función compleja de variable real, es decir, una función $$f(t):U(t)+iV(t),\quad a\leq t\leq b,$$ además pediremos que $U$ y $V$ sean funciones continuas a trozos. Podemos definir la integral definida de $f$ de $a$ a a $b$ como: $$\int_a^b f(t)dt=\int_a^bU(t)dt+i\int_a^bV(t)dt.$$

---
## Propiedades

Además cumple que $$\int_a^b\gamma f(t)dt=\gamma \int_a^b f(t)dt$$ y además $$\left| \int_a^b f(t)dt\right|\leq \int_a^b |f(t)|dt.$$ 

### Ejemplo: 

> Calcule: $\int_0^{\pi/4}e^{it}dt,$


---
# Contornos:

> __Definición:__ un arco $C$ es un conjunto de puntos $z=(x,y)=x+iy$ en el plano complejo tal que $$x=x(t)\quad y=y(t).$$ <br/><br/> Diremos que $C$ es un __arco simple__ o __curva de Jordan__ si no se intersecta consigo mismo. Si además, $z(a)=z(b)$ entonces diremos que la curva es __cerrada.__
<br/><br/> 
Diremos que las funciones que definen un arco $C$ es __suave__, si $z'(t)$ existe, es continua en $a\leq t\leq b,$ y $z'(t)$ nunca es cero. <br/><br/>
Un __contorno__ es un arco a trozos conformado por un número finito de arcos suaves y que se conectan final con inicio. 

---
### Ejemplos y Contraejemplos

<iframe src="https://www.wolframcloud.com/obj/alejandroucan-puc/Published/ComplexCurves.nb?_embed=iframe" width="1200" height="450"></iframe>

---
# Integrales de Linea (compleja)

> Consideremos un contorno $C$ _parametrizada_ por la ecuación $z(t)=x(t)+iy(t)$ con $a\leq t\leq b.$ Para una función $f(z)=u(x,y)+iv(x,y),$ notemos que $$f(z(t))=u(x(t),y(t))+iv(x(t),y(t))\quad \mbox{es continua a trozos.}$$ Entonces definimos la integral de línea de $f$ en el contorno $C$ cómo $$\int_C f(z)dz=\int_a^b f[z(t)]z'(t)dt.$$

### Ejemplo: 

Calculemos $\int_{C_1}z^2dz$ donde $C_1$ es el segmento de línea que une $z=0$ con $z=2+i.$ Calculemos $\int_{C_2}z^2dz$ donde $C_2$ es el contorno que une $z=0$ con $z=2$ y $z=2$ con $z=2+i.$

---
### Ejemplo:

Calcule la integral de $f(z)=\overline{z}$ en el circulo unitario.

---
# El Teorema de Cauchy-Goursat

## Recordemos: 

Para funciones de variable real, si $P(x,y)$ y $Q(x,y)$ son funciones continual con primeras derivadas continuas en una región cerrada $R$ y cuyo contorno (frontera) en la forma positiva. Entonces por el __Teorema de Green__ se cumple $$\int_C (P,Q)dC=\int\int_R (Q_x-P_y)dA.$$

---

## Complexificando:

Consideremos una función $f(x+iy)=u(x,y)+iv(x,y)$ y un contorno $C,$ simbólicamente esto se ve $$f(x+iy)dz=(u+iv)(dx+idy)=(udx-vdy)+i(vdx+udy).$$

Notemos que:
$$\int_c udx-vdy=-\int\int_R (v_x+u_y)dA$$
$$\int_c vdx+udy=\int\int_R (u_x-v_y)dA$$
---
## El resultado:

> __Teorema:__ Si $f$ es una función holomorfa en un dominio acotado por un contorno simple cerrado $C,$ entonces $$\int_C f(z)dz=0.$$

<br/><br/>
> __Teorema:__ Sea $R$ une región delimitada por un contorno simple $C$ y contornos simples intereriores $C_j,$ con $j=1,\cdots, n.$ Sea $B$ la unión de todos estos contornos, orientada de tal forma que los puntos de $R$ se encuentren a la izquiera de $B.$ Entinces, si $f$ es holomorfa en $R$ se cumple $$\int_B f(z)dz=0.$$

---
### Ejemplo:

> Determine el dominio de holomorficidad de $f$ y aplique el teorema de Cauchy-Goursat para probar que $\int_C f(z)dz=0$ cuando $C$ es al círculo $|z|=1$ y $f(z)=\frac{z^2}{z-3},$ $f(z)=ze^{-z},$ y $f(z)=\log(z+2).$

---
# La fórmula Integral de Cauchy

> __Teorema:__ Sea $f$ una función holomorfa dentro y en un contorno simple cerrada $C,$ orientadas positivamente. Si $z_0$ es un punto interior a $C,$ entonces $$f(z_0)=\frac{1}{2\pi i} \int_C \frac{f(z)}{z-z_0}dz.$$

### Ejemplo:

Calcula $\displaystyle{\int_C \frac{zdz}{(9-z^2)(z+i)}=\frac{\pi}{5}},$ donde $C$ es el circulo $|z|=2.$
---
### Ejemplos:

Utiliza la fórmula integral de Cauchy para calcular las siguientes integrales donde $C$ es el cuadrado con vertices en $z=\pm 2\pm 2i.$ 

  * $\displaystyle{\int_C\frac{e^{-z}dz}{z-\frac{i\pi}{2}}}$
  * $\displaystyle{\int_C \frac{\cos(z)}{z(z^2+8)}}$
  * $\displaystyle{\int_C \frac{zdz}{2z+1}}$