---
title: "Monotonía y Concavidad"
subtitle: "Sesión 24"  
author: 
  - "Alejandro Ucan"
date: '`r Sys.Date()`'
output:
  xaringan::moon_reader:
    css: xaringan-themer.css
    nature:
      slideNumberFormat: "%current%"
      highlightStyle: github
      highlightLines: true
      ratio: 16:9
      countIncrementalSlides: true
---

```{r setup, include=FALSE}
options(htmltools.dir.version = FALSE)
knitr::opts_chunk$set(
  fig.width=3, fig.height=2.5, fig.retina=3,
  out.width = "50%",
  cache = FALSE,
  echo = FALSE,
  message = FALSE, 
  warning = FALSE,
  hiline = TRUE
)
```

```{r xaringan-themer, include=FALSE, warning=FALSE}
library(xaringanthemer)
style_duo_accent(
  primary_color = "#f6b26b",
  secondary_color = "#fc8100",
  inverse_header_color = "#5E4701"
)
```

```{r xaringan-editable, echo=FALSE}
xaringanExtra::use_editable(expires = 1)
xaringanExtra::use_scribble()
```
# Objetivos:

 * Determinar los intervalos de monotonía. <br/><br/>
 * Determinar los intervalos de concavidad. <br/><br/>
 
---
# Mononotía.

> Monotonía se refiere al comportamiento de la función cuando se ve un crecimiento o decrecimiento. 

<iframe src="https://www.geogebra.org/graphing/mcwuyrqz?embed" width="1200" height="400" allowfullscreen style="border: 1px solid #e4e4e4;border-radius: 4px;" frameborder="0"></iframe>

---
# Monotonía y Derivadas.

> Si $f(x)$ es una función, entonces tenemos que: <br/><br/>
* $f(x)$ es __creciente__ en el intervalo $(a,b),$ si $f'(x)>0$ en el intervalo $(a,b).$ <br/><br/>
* $f(x)$ es __decreciente__ en el intervalo $(a,b),$ si $f'(x)<0$ en el intervalo $(a,b).$

---
# Ejemplo:

Encuentra los intervalos donde la función $f(x)=x^2-6x+5$ es monotona.

> Solución:

<br/>
* Encontrar los puntos _críticos_ (resolver $f'(x)=0$): $$f'(x)=2x-6=0\Rightarrow x=3.$$

* Realicemos un test: chequemos el signo de la derivada en un punto $x<3$ y el signo de la derivada de un punto $x>3.$ <br/><br/>

* Creciente en $(3,+\infty)$ y Decreciente en $(-\infty,3).$

---
# Ejemplo:
Encuentre donde la función $f(x)=2x^3-3x^2-12x+7$ es decreciente.

> Solución:

<br/>

* Calculemos la derivada $f'(x)=6x^2-6x-12.$ <br/>

* Resolvemos la desigualdad $f'(x)<0.$ $$6x^2-6x-12<0 \Rightarrow (x-2)(x+1)<0.$$ <br/><br/><br/>


* Es decreciente en $(-1,2).$

---
# Concavidad de Funciones:

> Ahora nos interesa conocer donde la función parace una cúpula o un valle, y cuales son los puntos donde hace el cambio.

---
# Concavidad y Derivadas.

> Si $f(x)$ es una función, entonces se cumple que: <br/><br/><br/>
* $f(x)$ es __cóncava hacia arriba__ en $(a,b),$ si $f''(x)>0$ en el intervalo $(a,b).$ <br/><br/>
* $f(x)$ es __cóncava hacia abajo__ en $(a,b),$ si $f''(x)<0$ en el intervalo $(a,b).$ <br/><br/>
* Si $f''(x)$ realiza un cambio de signo en $x=c,$ entonces $f$ tiene un punto de inflexión en $x=c.$ 

---
# Ejemplo:
Encuentre los intervalos de concavidad y puntos de inflexión para la función $f(x)=2x^3-3x^2-12x+7.$

> Solución:

<br/>

* Resolver $f''(x)=0.$ $$ f''(x)=12x-6=0\Rightarrow x=\frac{1}{2}.$$

* Realizamos un test con $f''$ para puntos $<1/2$ y $>1/2.$ <br/><br/><br/>


* Cóncava hacia arriba en $(1/2,\infty),$ cóncava hacía abajo en $(-\infty, 1/2)$ y tiene un punto de inflexión en $x=1/2.$

---
# Ejercicios:

Determine los intervalos de monotonía, los intervalos de concavidad y los puntos de inflexión de las siguientes funciones: <br/><br/>

1. $f(x)=x^2-12x+1.$ <br/><br/>
2. $f(x)=5-3x^2+x^3.$ <br/><br/>
3. $f(x)=x^2 e^x$ <br/><br/>
4. $f(x)=\frac{x}{(1+x)^2}.$