---
title: "Los números Reales y su clásificación"
subtitle: "Sesión 01"  
author: 
  - "Alejandro Ucan"
date: '`r Sys.Date()`'
output:
  xaringan::moon_reader:
    css: xaringan-themer.css
    nature:
      slideNumberFormat: "%current%"
      highlightStyle: github
      highlightLines: true
      ratio: 16:9
      countIncrementalSlides: true
---

```{r setup, include=FALSE}
options(htmltools.dir.version = FALSE)
knitr::opts_chunk$set(
  fig.width=9, fig.height=3.5, fig.retina=3,
  out.width = "100%",
  cache = FALSE,
  echo = FALSE,
  message = FALSE, 
  warning = FALSE,
  hiline = TRUE
)
```

```{r xaringan-themer, include=FALSE, warning=FALSE}
library(xaringanthemer)
style_duo_accent(
  primary_color = "#f6b26b",
  secondary_color = "#fc8100",
  inverse_header_color = "#5E4701"
)
```

```{r xaringan-editable, echo=FALSE}
xaringanExtra::use_editable(expires = 1)
xaringanExtra::use_scribble()
```
# Objetivos:

 * Aprender a clasificar los números reales en sus diferentes tipos. <br/> <br/>
 * Conocer la implicación de la expansión decimal de un número en su clásificación. <br/> <br/>
 * Aprender las diferentes propiedades de los números y sus tipos.

---
# Los números:

Los sistema números __reales__ al conjunto de números que trabajamos comúnmente y dos operaciones (la _suma_ y la _multiplicación_). 
<br/> <br/>
.pull-left[Se denotan por:
<br/> <br/> 
<span style="font-size:40px"> $$\mathbb{R}$$
]

.pull-right[  Algunas implicaciones:

- Son la base de la aritmética.

- Se usan en álgebra y cursos superiores.

- Son la base de nuestros sistemas de medición.
]

---
# Los naturales

.pull-left[Se denotan por:
<br/> <br/> 
<span style="font-size:40px"> $$\mathbb{N}$$
]

.pull-right[

- Están formados por los números que representan una cantidad entera y positiva. 

- Se puede asociar con cantidades para contar.

- El cero (0) __NO__ forma parte de los número naturales.
]

<span style="font-size:25px"> __Por ejemplo__: 1, 2, ..., 10,..., 500,...

---
# Los enteros

.pull-left[Se denotan por:
<br/> <br/> 
<span style="font-size:40px"> $$\mathbb{Z}$$
]

.pull-right[

- Están formados por: los números naturales, el cero y la versión negativa de los números naturales.

- Se puede asociar con cantidades para contar y que tengan un sentido.

- Problemente los hayas visto en: descuentos, temperatura, contabilidad.
]

<span style="font-size:25px"> __Por ejemplo__: ...,-5,..,-2, -1, 0, 1,..., 5,...

---
# Los racionales
.pull-left[Se denotan por:
<br/> <br/> 
<span style="font-size:40px"> $$\mathbb{Q}$$
]

.pull-right[

- Son números que se pueden representar como el _cociente_ de dos __enteros__.

- Asociadas con cantidades fraccionarias ya sean positivas o negativas.

- Problemente los hayas visto en: el super.

- Dado que podemos tomar la fracción $a/1=a$ podemos decir que cualquier natural y entero es un racional. (__ Contiene a $\mathbb{N}$ y a $\mathbb{Z}.$__)
]

<span style="font-size:25px"> __Por ejemplo__: ...,-5/3,..,-2/11, -1/3, 0, 1,..., 5/33,...
---
## Los decimales:

Cuando tenemos números con decimales no es tan evidente donde clasificarlos, pero esta clasificación depende de la _forma_ de sus decimales.

- <span style="font-size:25px"> __Decimales conmensurables (finitos):__

los decimales tienen un fin, _por ejemplo:_ $2.36=\frac{236}{100},$ $-0.003251=-\frac{3251}{1000000}$.

- <span style="font-size:25px"> __Decimales inconmensurables periódicos (infinitos con un patrón):__

los decimales no tiene un fin, pero tienen un patrón bien definido, _por ejemplo:_ $0.333...=\frac{1}{3},$ y $-0.549549549549...=-\frac{61}{111}.$

> <span style="font-size:30px"> Los dos anteriores son parte de los números racionales.

---
# Los Irracionales

.pull-left[Se denotan por:
<br/> <br/> 
<span style="font-size:40px"> $$\mathbb{Q}^c\mbox{ ó }\mathbb{I}$$
]

.pull-right[

- Son números que __NO__ se pueden representar como el _cociente_ de dos __enteros__.

- Problemente conozcas algunos cómo: $\pi,$ $\sqrt{2},$ and $e$.

- Su expansión en decimales es infinita y no tiene un patrón.
]

<span style="font-size:25px"> __Por ejemplo__:

- $\sqrt{3}=$
```{python}
import math as m
print(m.sqrt(3))

```
---
- $\pi=$
```{python}
import math as m
print(m.pi)

```

- $e=$
```{python}
import math as m
print(m.e)

```

---
# Esquema de los números Reales:


---




