---
title: "SEDOs No-Homogéneos con Coeficientes Constantes"
subtitle: "Sesión 03 - Módulo 1"  
author: 
  - "Alejandro Ucan"
date: '`r Sys.Date()`'
output:
  xaringan::moon_reader:
    css: xaringan-themer.css
    nature:
      slideNumberFormat: "%current%"
      highlightStyle: github
      highlightLines: true
      ratio: 16:9
      countIncrementalSlides: true
---

```{r setup, include=FALSE}
options(htmltools.dir.version = FALSE)
knitr::opts_chunk$set(
  fig.width=9, fig.height=3.5, fig.retina=3,
  out.width = "100%",
  cache = FALSE,
  echo = FALSE,
  message = FALSE, 
  warning = FALSE,
  hiline = TRUE
)
```

```{r xaringan-themer, include=FALSE, warning=FALSE}
library(xaringanthemer)
style_duo_accent(
  primary_color = "#000080",
  secondary_color = "#f2f3f4",
  inverse_header_color = "#00147e"
)
```

```{r xaringan-editable, echo=FALSE}
xaringanExtra::use_editable(expires = 1)
xaringanExtra::use_scribble()
```

```{r xaringan-logo, echo=FALSE}
xaringanExtra::use_logo(
  image_url = "https://github.com/alxcn/TecLogoEIC/blob/9562a53875418e749a296c85808a19c85fc4be74/IngenieriaCiencias_Horizontal_RGB.png",
  position = xaringanExtra::css_position(top = "2em", right = "2em")
)
```
# Objetivos 

* Deducir el método de Coeficientes Indeterminados para resolver SEDOs no-homogéneos. <br/><br/>
* Aplicar el método de Coeficientes Indeterminados a SEDOs no-homogéneos. <br/><br/>

---
# SEDOs No-Homogéneos de 2x2 con coeficientes constantes

Tenemos el siguiente SEDO $$\begin{aligned} x'= ax+by+g(t) \\ y'= cx+dy+h(t) \end{aligned},$$ de la teoría de EDOs sabemos que la solución general debe ser la solución homogénea más la particular. Si $\mathbf{X}_p$ es la solución particular, entonces debe satisfacer el sistema, es decir, $$X_p'=AX_p+G(t).$$ Cuándo las funciones $g(t)$ y $h(t)$ pueden ser obtenidas mediante combinaciones lineales de ellas mismas y sus derivadas, podemos resolver este sistema.

---
# Método de Coeficientes Indeterminados

0. Resolvemos la versión 
1. Proponemos una solución particular similar al término no-homogéneo. <br/><br/>
2. Sustituimos la solución propuesta en la EDO no-homogénea. <br/><br/>
3. Igualamos los coeficientes de la solución propuesta con los de la EDO no-homogénea. <br/><br/>
4. Resolvemos el sistema de ecuaciones para encontrar los coeficientes. <br/><br/>

---
# Ejemplo 1

Resuelva el siguiente SEDO no-homogéneo: $$\begin{aligned} x'= x+2y+e^t \\ y'= 2x+y+e^t \end{aligned}.$$ Una cálculo rápido nos indica que la solución homogénea es $x_h=c_1e^{3t}-c_2e^{-t}$ y $y_h=c_1e^{3t}+c_2e^{-t}.$ Dado que las partes no-homogéneas no son contienen las funciones homogéneas, podemos proponer una solución particular de la forma $x_p=Ae^t$ y $y_p=Be^t.$

---
# Ejemplo 2

Resuelve el siguiente SEDO no-homogéneo: $$\begin{aligned} x'=6x+y+6t \\ y'=4x+3y-10t+4 \end{aligned}.$$ 

---
# Ejemplo 3

Resuelve el siguiente SEDO no-homogéneo: $$\begin{aligned} x'= 5x+3y-2e^{-t}+1 \\ y'= -x+y+e^{-t}-5t+7s\end{aligned}.$$

