---
title: "Topología"
subtitle: "Sesión 03 - Lecture 4"  
author: 
  - "Alejandro Ucan"
date: '`r Sys.Date()`'
output:
  xaringan::moon_reader:
    css: xaringan-themer.css
    nature:
      slideNumberFormat: "%current%"
      highlightStyle: github
      highlightLines: true
      ratio: 16:9
      countIncrementalSlides: true
---

```{r setup, include=FALSE}
options(htmltools.dir.version = FALSE)
knitr::opts_chunk$set(
  fig.width=9, fig.height=3.5, fig.retina=3,
  out.width = "100%",
  cache = FALSE,
  echo = FALSE,
  message = FALSE, 
  warning = FALSE,
  hiline = TRUE
)
```

```{r xaringan-themer, include=FALSE, warning=FALSE}
library(xaringanthemer)
style_duo_accent(
  primary_color = "#000080",
  secondary_color = "#f2f3f4",
  inverse_header_color = "#00147e"
)
```

```{r xaringan-editable, echo=FALSE}
xaringanExtra::use_editable(expires = 1)
xaringanExtra::use_scribble()
```

```{r xaringan-logo, echo=FALSE}
xaringanExtra::use_logo(
  image_url = "https://raw.githubusercontent.com/alxcn/TecLogoEIC/9562a53875418e749a296c85808a19c85fc4be74/IngenieriaCiencias_Horizontal_RGB.png?token=AJRFKANBWGLDH7GZZ2A76UTDXWSWU",
  position = xaringanExtra::css_position(top = "2em", right = "2em")
)
```
# Objetivos de la Sesión

* Introducir el concepto de topología. <br/><br/>
* Dar ejemplos de topologías en conjuntos. <br/><br/>
* Introducir la topología métrico. <br/><br/>

---
# Motivación

* La topología es una rama de las matemáticas que estudia las propiedades de los conjuntos que se conservan bajo transformaciones continuas. <br/><br/>

* ¿Qué objeto matemático podemos construir similar a un espacio métrico pero sin la necesidad de una métrica? <br/><br/>

---
# Topología 

> **Definición:** Dado un conjunto $X$ no vacío, una topología $\tau$ sobre $X$ es una colección de subconjuntos de $X$ que satisface las siguientes propiedades: <br/><br/>
* $X$ y el conjunto vacío $\emptyset$ están en $\tau$. <br/><br/>
* La intersección finita de elementos de $\tau$ está en $\tau$. <br/><br/>
* La unión arbitraria de elementos de $\tau$ está en $\tau$. <br/><br/>

---
### Ejemplo Básico

> **Ejemplo 1:** Sea $X = \{a, b, c\}$ y $\tau = \{\emptyset, \{a\}, \{b\}, \{a, b\}, \{a, b, c\}\}$. <br/><br/>

> **Pregunta:** ¿ $\tau$ es una topología sobre $X$? <br/><br/>

--
> **Solución:** 

---
### Ejmplo Básico 2

> **Ejemplo 2:** Sea $X = \{a, b, c\}$ y $\tau = \{\emptyset, \{a\},\{c\}, \{a, b,c\}\}$. <br/><br/>

> **Pregunta:** ¿ $\tau$ es una topología sobre $X$? <br/><br/>

--
> **Solución:**

---
# Topologías Predilectas:

Dado un conjunto $X$ no vacío, podemos construir las siguientes topologías: <br/><br/>

> **Topología Trivial:** $\tau = \{\emptyset, X\}$. <br/><br/>

> **Topología Discreta:** $\tau = \mathcal{P}(X)=\{\mbox{el conjunto de todos los conjuntos}\}$. <br/><br/>

---
# Topología Métrica

> **Definición:** Sea $(X,d)$ un espacio métrico. La topología generada por la métrica $d$ es la colección de conjuntos abiertos de $X,$ es decir, $$\tau_d = \{U\subseteq X: \forall x\in U, \exists r>0 \mbox{ tal que } B_r(x)\subseteq U\}.$$ <br/><br/>

--

> **Proposición:** La topología generada por una métrica $d$ es una topología sobre $X$. <br/><br/>

---
## Conjuntos Predilectos

Sea $(X,d)$ un espacio métrico y sea $\tau_d$ la topología generada por la métrica $d$. 

> **Definición:** Un conjunto $U\subseteq X$ es abierto si $U\in \tau_d$. <br/><br/>

> **Definición:** Un conjunto $F\subseteq X$ es cerrado si $X\setminus F$ es abierto. <br/><br/>

---
## Determinar si los siguientes conjuntos son abiertos o cerrados:

> **Ejemplo 1:** Los conjuntos $(a,b)$ y $[a,b]$ en $\mathbb{R}$. <br/>

> **Ejemplo 2:** El conjunto $A=\{(x,y)\in \mathbb{R}^2: x>0\}$. ($d_1$)<br/>

> **Ejemplo 3:** El conjunto $B=\{(x,y)\in \mathbb{R}^2: x^2-y^2\neq 2\}$ ($d_2)$ <br/>

> **Ejemplo 4:** El conjunto $C=\{(x,y)\in \mathbb{R}^2: x^2+y^2\leq 1\}$ ($d_\infty$)<br/>

