---
title: "Ecuaciones Diferenciales Ordinarias y Modelación"
subtitle: "Sesión 01"  
author: 
  - "Alejandro Ucan"
date: '`r Sys.Date()`'
output:
  xaringan::moon_reader:
    css: xaringan-themer.css
    nature:
      slideNumberFormat: "%current%"
      highlightStyle: github
      highlightLines: true
      ratio: 16:9
      countIncrementalSlides: true
---

```{r setup, include=FALSE}
options(htmltools.dir.version = FALSE)
knitr::opts_chunk$set(
  fig.width=9, fig.height=3.5, fig.retina=3,
  out.width = "100%",
  cache = FALSE,
  echo = FALSE,
  message = FALSE, 
  warning = FALSE,
  hiline = TRUE
)
```

```{r xaringan-themer, include=FALSE, warning=FALSE}
library(xaringanthemer)
style_duo_accent(
  primary_color = "#000080",
  secondary_color = "#f2f3f4",
  inverse_header_color = "#00147e"
)
```

```{r xaringan-editable, echo=FALSE}
xaringanExtra::use_editable(expires = 1)
xaringanExtra::use_scribble()
```

```{r xaringan-logo, echo=FALSE}
xaringanExtra::use_logo(
  image_url = "https://github.com/alxcn/TecLogoEIC/blob/9562a53875418e749a296c85808a19c85fc4be74/IngenieriaCiencias_Horizontal_RGB.png",
  position = xaringanExtra::css_position(top = "2em", right = "2em")
)
```
# Objetivos de la Sesión

* Conocer la definición de EDO y sus clasificaciones. <br/><br/>
* Conocer el concepto de familia solución. <br/><br/>
* Aplicar el método de separación de variables. <br/><br/>
* Modelar mediante EDOS lineales de primer orden. <br/><br/>

---
# Motivación:

Considere una cámara rectangular con un gas, y comencemos a calentar el gas. Nos gustaría describir las trayectorias que seguiría el gas.




---
# ¿Qué es una EDO?

> __Definición:__ Una _Ecuación Diferencial_ es una ecuación que contiene derivadas o funciones incognitas respecto a una o mas variables independientes. <br/><br/><br/>
Diremos que una ecuación diferencial es _ordinaria_ si las funciones derivada se consideran de una varibale, y _parciales_ si las funciones derivada son de varias variables.

__Ejemplos:__
  * $\frac{dy}{dx}+5y=e^x,$ $\frac{d^2y}{dx^2}-\frac{dy}{dx}+6y=0$ ó $\frac{dx}{dt}+\frac{dy}{dt}=2x+y.$ <br/><br/>
  
  * $\frac{\partial^2 u}{\partial x^2}+\frac{\partial^2 u}{\partial y^2}=0$ $\frac{\partial u}{\partial y}=-\frac{\partial u}{\partial x}.$
  
---
## Clasificación de las EDO.

> Las EDO se pueden clasificar mediante:
  * El orden de la derivada: <br/><br/>
    * Primer orden: $y'=y,$ o $y'sin(x)=y.$ <br/>
    * Segundo, tercer, y así consecutivamente involucran derivadas de ese orden. <br/><br/>
  * Linealidad:
    * Lineal: la función $y$ y sus derivadas se encuentran a la potencia 1, y los coeficientes solo dependen de $x.$  $$y''+y'+6=0.$$
    * No lineal: alguna función $y$ o sus derivadas se encuentra a potencia mayor a 1, o los coeficientes pueden depender de $x$ y $y$ o sus derivadas. $$(1-y)y'+2y=e^x,$$ $$(y'')^3+sin(y)=0.$$
    
---
## Solución de una EDO.

> __Definición:__ Decimos que $f$ es una función definida en cierto intervalo $I,$ con derivadas continuas en $I$ (tantas derivadas como el orden de la ecuación) es una solución de una ecuación diferencial si cuando sustituimos la función obtenemos una identidad.

__Ejemplo:__ La función $f(x)=e^x$ definida en $\mathbb{R},$ es una solución de la EDO $$y'-y=0.$$ Veamos, $f'(x)=e^x$ y si $y=f(x),$ entonces $$y'-y=e^x-e^x=0.$$

---
## Curva Solución

> __Definicón:__ la gráfica de una función solución a una EDO se conoce como curva solución, notemos que la curva solución puede diferir de la gráfica de la función dado que la curva solución __depende del intervalo de definición de la solución.__

__Ejemplo:__ Consideremos la ecuación $xy'+y=0.$ La función $y=f(x)=1/x$ es una solución, pero recordemos que $f(x)$ no es diferenciable en $x=0,$ por lo que debemos definir que intervalo tomaremos, si $(-\infty,0)$ o $(0,\infty).$ 

---
### Soluciones implícitas.

> __Definición:__ A veces las EDO pueden satisfacerse por una relación $G(x,y)$ (ecuación que involucra $x$ y $y$), pero siempre con la premisa que hay una función que satisface esta relación que se comportará como la solución de la EDO.

__Ejemplo:__ La relación $x^2+y^2=k^2$ es una solución de la ecuación $yy'+x=0.$ Y las funciones asociadas son $f(x)=\sqrt{k^2-x^2}$ y $f(x)=-\sqrt{k^2-x^2}$ en sus respectivos intervalos de definición.

---
# Técnicas para resolver EDOs

> __Definición:__ Una EDO se dice que es una ecuación __separable__ o acepta __separación de variables__ si es de la forma $$y'=g(x)h(y).$$

__Ejemplo:__ Consideremos la EDO $y'=1+e^{2x}.$ <br/><br/>

Notemos que si realizamos la antideravada $$\int 1+e^{2x}dx=x+\frac{e^{2x}}{2}+c$$ es una solución para la ecuación diferencial para cada constante $c.$

---
## ¿Cómo utilizo el método?

> Si tenemos una EDO que es separable $$\frac{dy}{dx}=g(x)h(y).$$
  * Separamos las variables $y$ y $x$ en un lado de la ecuación. $$p(y)\frac{dy}{dx}=g(x),\quad\mbox{donde }p(y)=\frac{1}{h(y)}.$$
  * Separamos nuestras diferenciales como si fuera una "fracción",
$$p(y)dy=g(x)dx$$
  * Integramos cada lado de la ecuación, $$\int p(y)dy =\int g(x)dx.$$
  * Las antiderivadas formaran una _relación_ que fungirá de solución.

---
### Ejemplo del método.

> Resuelva la EDO $(1+x)\frac{dy}{dx}-y=0.$

---
### Ejemplo del método.

> Resuelva la EDO $\frac{dy}{dx}=e^{3x+2y}.$

---
# Modelos Lineales: Crecimiento y Decaimiento

> En una rebanada de pan sabemos que se encuentran una comunidad de bacterias. Si sabemos que la razón de crecimiento de de esta comunidad es de 3/2 el número de la población. ¿Hay una función que describa la cantidad de bacterias en el tiempo determinado?

<br/><br/>

Cuando una _razón de cambio_ es __proporcional__ a la población obtenemos una EDO lineal dada por $$\frac{dx}{dt}=kx$$ donde la población $x(t)$ depende del tiempo $t.$

---
## Esta ecuación es separable.

Notemos que la EDO anterior es separable, y que todas las soluciones son similares, es decir, toda solución pertenece a la familia $$x(t)=ce^{kt}.$$

*Reto:* Utiliza separación de variables para resolver la ecuación modelo y llegar a la familia solución.

> Usualmente un problema de modelación nos da información necesaria para delimitar el problema, conocido como __condición inicial__. Esta información nos permite transformar nuestra EDO en algo conocido como __problema de valor inicial__.

---
## Problemas de valores iniciales y soluciones.

> __Definición:__ Un __problema de valor inicial__ se conforma de una EDO más una condición que debe satisfacer la solución. 


#### Nota: la condición inicial permite que la solución que encontremos sea __única__, para la EDO y la condición inicial.

> En una rebanada de pan sabemos que se encuentran una comunidad de bacterias. Si sabemos que la razón de crecimiento de de esta comunidad es de 3/2 el número de la población. ¿Qué función modela la población de bacterias _si se sabe que al inicio de nuestra observación_ había __500 mil bacterias__?

---
### Problemas de Temperatura

#### Ley de Newton para el enfriamento/calentamiento.

> La razón de cambio de la temperatura que experimenta un cuerpo es proporcional a la diferencia entre la temperatura del cuerpo y la temperatura de medio en el que se encuentra. $$ \frac{dT}{dt}=k(T-T_m).$$


__Ejemplo:__ La temperatura de unos chilaquiles Tec recien servidos es de $90^\circ C.$ Si la temperatura en la cafetería es de $22^\circ C.$ Si despues de 2 minutos la temperatura de mis chilaquiles es de $80^\circ C.$ ¿Qué función modela la temperatura de mis chilaquiles?
