---
title: "Reglas de Derivación (II)"
subtitle: "Sesión 18"  
author: 
  - "Alejandro Ucan"
date: '`r Sys.Date()`'
output:
  xaringan::moon_reader:
    css: xaringan-themer.css
    nature:
      slideNumberFormat: "%current%"
      highlightStyle: github
      highlightLines: true
      ratio: 16:9
      countIncrementalSlides: true
---

```{r setup, include=FALSE}
options(htmltools.dir.version = FALSE)
knitr::opts_chunk$set(
  fig.width=3, fig.height=2.5, fig.retina=3,
  out.width = "50%",
  cache = FALSE,
  echo = FALSE,
  message = FALSE, 
  warning = FALSE,
  hiline = TRUE
)
```

```{r xaringan-themer, include=FALSE, warning=FALSE}
library(xaringanthemer)
style_duo_accent(
  primary_color = "#f6b26b",
  secondary_color = "#fc8100",
  inverse_header_color = "#5E4701"
)
```

```{r xaringan-editable, echo=FALSE}
xaringanExtra::use_editable(expires = 1)
xaringanExtra::use_scribble()
```
# Objetivos:

 * Conocer la regla de la cadena. <br/><br/>
 * Aprender a aplicar la regla de la cadena. <br/><br/>
 * Dedudir las reglas generalizadas de derivación. <br/><br/>

---
# Recapitulación:

Derive la función $$f(x)=x^2\cos x-2x\sin x-2\cos x.$$

---
# Regla de la Cadena.

> Supongamos que tenemos una función $h(x)$ que se puede escribir como una composición de funciones, es decir, $h(x)=f(g(x))$ para algunas funciones $f$ y $g.$ Entonces se cumple que:

$$h'(x)=f'(g(x))\cdot g'(x),$$ es decir, la derivada de una composición es la derivada de la función exterior evaluada en la función interior por la derivada de la función interior. 
<br/><br/>
__Por ejemplo:__ Deriva la función $h(x)=\sqrt{\sin x}.$ En este caso, $f(x)=\sqrt{x}$ y $g(x)=\sin x,$ y notemos que $f(g(x))=h(x).$ Recordemos que $f'(x)=\frac{1}{2\sqrt{x}}$ y $g'(x)=\cos x.$ <br/>
Sustituyendo en la regla de la cadena tenemos: $$h'(x)=f'(g(x))g'(x)=\frac{1}{2\sqrt{\color{red}{\sin x}}}\cdot \cos x.$$

---
# Ejemplo 2:

Sea $h(x)=(\sin x)^6,$ en este caso $f(x)=x^6$ y $g(x)=\sin x,$ y la derivadas son:<br/><br/> $$f'(x)=6x^5\mbox{ y }g'(x)=\cos x,$$ entonces sustituimos en la regla de la cadena:
<br/><br/>
$$h'(x)=f'(g(x))g'(x)=6(\sin x)^5\cdot \cos x.$$

---
# Ejemplo 3:

Calcule la derivada de $h(x)=(3x^3+17x^2+2x-1)^{100}.$ 

<br/><br/>
En este caso $f(x)=x^{100}$ y $g(x)=3x^3+17x^2+2x-1,$ y calculamos sus derivadas:
<br/><br/>
$$f'(x)=100x^{99}\mbox{ y }g'(x)=9x^2+34x+2,$$ y sustituimos en la regla de la cadena:
<br/><br/>
$$h'(x)=f'(g(x))g'(x)=100(3x^3+17x^2+2x-1)^{99}(9x^2+34x+2).$$

---
# Reglas generalizadas

Utilizando la regla de la cadena, podemos ahora aplicarla para construir las siguientes reglas generales, si $u$ es una función de $x$ y calculamos la derivada respecto a $x,$ tenemos:

.pull_left[* $\frac{d}{dx}((u)^n)=nu^{n-1}\cdot \frac{du}{dx}.$
* $\frac{d}{dx}\sin(u)=\cos(u)\cdot \frac{du}{dx}$
* $\frac{d}{dx}\cos(u)=-\sin(u)\cdot \frac{du}{dx}$
* $\frac{d}{dx}\tan(u)=(\sec(u))^2\cdot \frac{du}{dx}$]

.pull_right[* $\frac{d}{dx}\cot(u)=(-\csc(u))^2\cdot \frac{du}{dx}$
* $\frac{d}{dx}\csc(u)=-\csc(u)\cdot \cot(u)\cdot \frac{du}{dx}$
* $\frac{d}{dx}\sec(u)=\sec(u)\cdot \tan(u)\cdot \frac{du}{dx}$
* $\frac{d}{dx}e^u=e^u\cdot \frac{du}{dx}$
* $\frac{d}{dx}\ln(u)=\frac{1}{u}\frac{du}{dx}$]