---
title: "Abiertos y Cerrados en Espacios Métricos"
subtitle: "Sesión 05 - Lecture 3"  
author: 
  - "Alejandro Ucan"
date: '`r Sys.Date()`'
output:
  xaringan::moon_reader:
    css: xaringan-themer.css
    nature:
      slideNumberFormat: "%current%"
      highlightStyle: github
      highlightLines: true
      ratio: 16:9
      countIncrementalSlides: true
---

```{r setup, include=FALSE}
options(htmltools.dir.version = FALSE)
knitr::opts_chunk$set(
  fig.width=9, fig.height=3.5, fig.retina=3,
  out.width = "100%",
  cache = FALSE,
  echo = FALSE,
  message = FALSE, 
  warning = FALSE,
  hiline = TRUE
)
```

```{r xaringan-themer, include=FALSE, warning=FALSE}
library(xaringanthemer)
style_duo_accent(
  primary_color = "#000080",
  secondary_color = "#f2f3f4",
  inverse_header_color = "#00147e"
)
```

```{r xaringan-editable, echo=FALSE}
xaringanExtra::use_editable(expires = 1)
xaringanExtra::use_scribble()
```

```{r xaringan-logo, echo=FALSE}
xaringanExtra::use_logo(
  image_url = "https://raw.githubusercontent.com/alxcn/TecLogoEIC/9562a53875418e749a296c85808a19c85fc4be74/IngenieriaCiencias_Horizontal_RGB.png?token=AJRFKANBWGLDH7GZZ2A76UTDXWSWU",
  position = xaringanExtra::css_position(top = "2em", right = "2em")
)
```
# Objetivos de la Sesión

* Definir los conceptos de abierto y cerrado en un espacio métrico.
* Definir puntos interiores y puntos frontera.
* Establecer relaciones entre los conceptos anteriores.

---
# Abiertos

> **Definición:** Sea $(X,\tau)$ un espacio topológico. A los elementos de $\tau$ se les llama **abiertos**.

--
<br/><br/>
> **Afirmación:** Para $(X,d)$ con la topología métrica. Las bolas abiertas $B_r(x)$ son abiertos de $(X,\tau_d).$

---
## ¿Cómo determinar cuando un conjunto es abierto en un espacio métrico?

Por ejemplo, ¿cuál de estos conjuntos es abierto?

1. $A = \{(x,y) \in \mathbb{R}^2 : x > 0\}$ <br/>
2. $B = \{(x,y) \in \mathbb{R} : x \geq 0, y\neq 0\}$ <br/>
3. $C = \{(x,y) \in \mathbb{R} : x^2 + y^2 = 1\}$ <br/>
4. $D = \{(x,y) \in \mathbb{R} : x\neq 0, y\neq 0\}$ <br/>

---
## Punto interior

> **Definición:** Sea $(X,d)$ un espacio métrico y $A \subseteq X.$ Un punto $x \in A$ es un **punto interior** de $A$ si existe $r > 0$ tal que $B_r(x) \subseteq A.$

--
<br/><br/>
> **Afirmación:** Si $A$ es abierto, entonces todos sus puntos son interiores.

---
## Punto frontera

> **Definición:** Sea $(X,d)$ un espacio métrico y $A \subseteq X.$ Un punto $x \in X$ es un **punto frontera** de $A$ si para toda $r > 0$ se tiene que $B_r(x) \cap A \neq \emptyset$ y $B_r(x) \cap (X \setminus A) \neq \emptyset.$

--
<br/><br/>
> **Afirmación:** Si $A$ contiene puntos frontera, entonces $A$ no puede ser abierto.

---
#### Practica:

Determina de los conjuntos anteriores cuáles son abiertos y cuales no.
