---
title: "Espacios Métricos"
subtitle: "Sesión 03"  
author: 
  - "Alejandro Ucan"
date: '`r Sys.Date()`'
output:
  xaringan::moon_reader:
    css: xaringan-themer.css
    nature:
      slideNumberFormat: "%current%"
      highlightStyle: github
      highlightLines: true
      ratio: 16:9
      countIncrementalSlides: true
---

```{r setup, include=FALSE}
options(htmltools.dir.version = FALSE)
knitr::opts_chunk$set(
  fig.width=9, fig.height=3.5, fig.retina=3,
  out.width = "100%",
  cache = FALSE,
  echo = FALSE,
  message = FALSE, 
  warning = FALSE,
  hiline = TRUE
)
```

```{r xaringan-themer, include=FALSE, warning=FALSE}
library(xaringanthemer)
style_duo_accent(
  primary_color = "#000080",
  secondary_color = "#f2f3f4",
  inverse_header_color = "#00147e"
)
```

```{r xaringan-editable, echo=FALSE}
xaringanExtra::use_editable(expires = 1)
xaringanExtra::use_scribble()
```

```{r xaringan-logo, echo=FALSE}
xaringanExtra::use_logo(
  image_url = "https://raw.githubusercontent.com/alxcn/TecLogoEIC/9562a53875418e749a296c85808a19c85fc4be74/IngenieriaCiencias_Horizontal_RGB.png?token=AJRFKANBWGLDH7GZZ2A76UTDXWSWU",
  position = xaringanExtra::css_position(top = "2em", right = "2em")
)
```
# Objetivos de la Sesión

* Introduciremos el concepto de Espacio Métrico. <br/><br/>
* Presentaremos ejemplos de Espacios Métricos. <br/><br/>
* $\mathbb{R}^n$ como espacio métrico. <br/><br/>

---
# Espacios Métricos

> __Definición:__ Un espacio métrico es un par formado por un conjunto (no vacío) $X$ y una función $d:X\times X\to \mathbb{R}$ conocida como métrica que cumple las siguientes propiedades:
  * $d(p,q)=0$ si y sólo si $p=q.$
  * $d(p,q)=d(q,p).$
  * $d(p,q)\leq d(p,r)+d(r,p).$
  
--  

#### Ejemplo:

* Un ejemplo bien conocido de espacio métrico es $\mathbb{R}$ con la función dada por $$d(x,y)=|x-y|.$$ Y podemos generalizarlo a $\mathbb{R}^n,\,\mathbb{C}^n$ con sus respectivas distancias asociadas a la norma.

---
#### Ejemplo:

* Sea $X$ un conjunto y $d:X\times X\to \mathbb\{R\}$ dada por $$d(x,y)=\delta_{xy}$$ entonces $X$ es un espacio métrico y a $d$ se le conoce como la métrica discreta.

--
<br/><br/>

* Sea $\Gamma=(E,V)$ un grafo y $d_\Gamma:E\times E\to \mathbb{R}$ la función dada por el número de aristas en la trayectoria más corta entre dos puntos. Entonces $(\Gamma,d_\Gamma)$ es un espacio métrico.

---
## Métrica y Topología.

> __Definición:__ Dado un espacio métrico $(X,d)$ y la colección de todas las bolas $$B_d(x,r)=\{y\in X: d(x,y)<r\}$$ y sus uniones, forman una topología en $X.$ A la métrica anterior se le conoce como __topología métrica.__

<br/><br/>
--

#### Ejemplo:

Recordemos el grafo $\Gamma=(V,E)$ donde $V=\{a,b,c,d\}$ y $E=\{(a,d),(b,d),(c,d)\}.$ Pruebe que $\{a,d,(a,d)\}$ es cerrado de $\Gamma$ si la consideremos con la topología $2^{\tau_1\cup \tau_2}$ donde:
  * $\tau_1=\{\{(a,d)\},\{(b,d)\},\{(c,d)\}\}$
  * $\tau_2=\{\{(a,d),a\},\{(b,d),b\},\{(c,d),c\},\{(a,d),(b,d),(c,d),d\}\}.$ Notemos que los conjuntos en $\tau_1$ y $\tau_2$ son bolas de la distancia de trayectorias.
  
---

# Métricas de $\mathbb{R}^n$

> Recordemos que $\mathbb{R}^n$ es el conjunto de $n-$adas de números reales, es decir, $$(x_1,x_2,\cdots, x_n),\mbox{ con } x_i\in \mathbb{R}.$$ <br/><br/>
Sabemos que este es un espacio métrico, pero $\mathbb{R}^n$ admite muchas métricas (distancias) que modifican su geometría.

--
#### Ejemplo

* __Métrica Estándar:__ $d_2(x,y)=\sqrt{\sum_{j=1}^n (x_j-y_j)^2}.$

--
* __Métrica $\ell_\infty$:__ $d_\infty (x,y)=max_{j=1,\cdots,n}\left\{|x_j-y_j|\right\}.$  

--
* __Métrica $\ell_1$:__
$d_1(x,y)= \sum_{j=1}^n |x_j-y_j|.$

---
#### Bolas en $\mathbb{R}^n$

<iframe src="https://www.desmos.com/calculator/mrhcrhvxiv?embed" width="1000" height="450" style="border: 1px solid #ccc" frameborder=0></iframe>

---
## Topología  métrica en $\mathbb{R}^n.$

Supongamos que $\mathbb{R}^n$ está equipado con una métrica cualquiera $d.$

> __Definición:__ Sea $U\subset\mathbb{R}^n,$ entonces decimos que $U$ es un abierto (o elemento de la topología) si para todo punto $x\in U$ existe una bola de radio $r$ centrada en $x$ contenida en $U,$ es decir, $$B_d(x,r)\subset U.$$
<br/><br/>
--
__Definición:__ Sea $U\subset\mathbb{R}^n$ decimos que $x$ es un punto frontera de $U,$ si para cualquier bola centrada en $x$ contiene puntos de $U$ y de $X\setminus U.$ Al conjunto de todos los puntos frontera de $U$ se le conoce como frontera.
<br/><br/>
--
__Definición:__ Sea $U\subset\mathbb{R}^n$ decimos que es un cerrado, si $U$ contiene a todos sus puntos frontera.

---

## Conexidad en $\mathbb{R}^n.$

> __Definición:__ Sea $X\subset \mathbb{R}^n,$ decimos que $X$ es __arco-conexo__ si para cualquier par de puntos en $X,$ existe un arco ó trayectoria que los una, es decir, una función continua $f:[0,1]\to X.$

--
<br/><br/>
__Teorema:__ En $\mathbb{R}^n,$ si un subespacio $X$ es arco-conexo, entonces $X$ es conexo.

--
<br/><br/>

__Teorema:__ Si $a<b,$ entonces $[a,b]$ es conexo en $\mathbb{R}$ con la topología estándar.

---
## Compacidad en $\mathbb{R}^n.$


> __Definición:__ Sea $X\subset \mathbb{R}^n,$ decimos que el __díametro__ de $X$ es el número $$\sup_{x,y\in X} d(x,y)$$ que puede puede ser finito o $\infty,$ y se denota por $\mbox{diam}(X).$ 
<br/><br/>
Cuando $\mbox{diam}(X)<\infty$ entonces decimos que $X$ es __acotado.__

--
 
__Teorema:__ En $\mathbb{R}^n,$ $X$ es cerrado y acotado si y sólo si $X$ es compacto.

