---
title: "Teoría del Potencial"
subtitle: "Sesión 07"
author: 
  - "Alejandro Ucan"
date: '`r Sys.Date()`'
output:
  xaringan::moon_reader:
    css: xaringan-themer.css
    nature:
      slideNumberFormat: "%current%"
      highlightStyle: github
      highlightLines: true
      ratio: 16:9
      countIncrementalSlides: true
---

```{r setup, include=FALSE}
options(htmltools.dir.version = FALSE)
knitr::opts_chunk$set(
  fig.show =('asis'),
  dev='png',
	message = FALSE,
	warning = FALSE,
	cache = FALSE,
	hiline = TRUE,
	out.width = "90%"
)
```

```{r xaringan-themer, include=FALSE, warning=FALSE}
library(xaringanthemer)
style_duo_accent(
  primary_color = "#000080",
  secondary_color = "#f2f3f4",
  inverse_header_color = "#00147e"
)
```

```{r xaringan-editable, echo=FALSE}
xaringanExtra::use_editable(expires = 1)
xaringanExtra::use_scribble()
```
# Objetivos:

 * Conocer los dos tipos de potencial que existen. <br/><br/>
 * Aprender las técnicas para calcular el potencial de un campo de fuerzas. <br/><br/>
 * Aplicar la teoría del potencial en problemas físicos. <br/><br/>

---
# ¿Qué es un potencial?

> Un __potencial__ es un objeto que nos va a permitir derivar un campo de fuerzas.

### El potencial escalar.

> Supongamos que tenemos una región simple $D$ y una fuerza $\mathbf{F}$ definida en la región. Si existe una función $\varphi:D\to \mathbb{R}$ de tal manera que $$\mathbf{F}=-\nabla \varphi.$$ Entonces diremos que $\varphi$ es un __potencial escalar__ para $\mathbf{F}.$

<br/><br/>

__Ejemplo:__ El campo gravitacional tiene un potencial escalar asociado.

---
### Propiedades de las Fuerzas con Potencial Escalar.

  * El campo es conservativo (independencias de curvas en integrales de línea).
  
Si $c:[a,b]\to \mathbb{R}^3$ es una curva y $\mathbf{F}=-\nabla \varphi$ dónde $\phi:\mathbb{R}^3\to\mathbb{R}.$ Si queremos calcular el trabajo que realiza una partícula que se desplaza sobre $c$ dada por el campo $\mathbf{F}.$ 

$$ \oint_c \mathbf{F}\cdot ds =-\oint_c \nabla\varphi\cdot ds =- \int_a^b \left(\frac{\partial \varphi}{\partial x}(c(t)),\frac{\partial \varphi}{\partial y}(c(t)),\frac{\partial \varphi}{\partial z}(c(t))\right)\cdot \left(\frac{d x}{dt}(t),\frac{d y}{dt}(t),\frac{d z}{dt}(t)\right)$$

$$ -\int_a^b \frac{d}{dt}(\varphi\circ c )dt=\varphi(c(b))-\varphi(c(a)).$$

---
### Propiedades de los potenciales escalares

* Si la curva es cerrada, entonces no hay trabajo. 

<br/><br/>

* No tiene rotacional (claramente es un campo gradiente).

<br/><br/>

* Las líneas de flujo no pueden ser cerradas.

---
#### Ejemplo: El campo gravitacional

Consideremos el campo dado por $$\mathbf{F}_G=-k \frac{x\mathbf{i}+y\mathbf{j}+z\mathbf{k}}{x^2+y^2+z^2}.$$

En un punto $p=(x,y,z)$ yo quiero moverme en dirección hacia el "infinito" en una trayectoria recta y calcular el trabajo que obtengo al moverme (contra el campo de fuerza).

$$\int_C \mathbf{F}_G\cdot ds =-\lim_{t\to \infty}\int_t^0 \mathbf{F}_G(c(x))c'(x)dx=-\lim_{t\to \infty} \left[\frac{k}{(x^2+y^2+z^2)}(p)-\frac{k}{x^2+y^2+z^2}(c(t))\right]=\frac{-k}{x^2+y^2+z^2}.$$

---
### Ejemplo 2:

> Si tenemos un campo de fuerza dadas por $$ \mathbf{F}(x,y,z)=(x^2+y^2+z^2)^n (x,y,z),$$ donde suponemos que $n\neq -1.$




---
### El potencial vectorial.

> Supongamos que tenemos una fuerza descrita por el rotacional de otro campo de fuerzas, es decir, se cumple que $$\mathbf{F}=\nabla \times \mathbf{P}.$$

<br/><br/>

El tipo de campos fuerzas que tienen un potencial vectorial cumplen ser __incomprensibles__ o lo mismo $$\nabla \cdot \mathbf{F}=0.$$

---
> Si $\mathbf{F}$ es un campo vectorial incomprensible, entonces existe un potencial asociado, dado por: <br/><br/><br/>

$$\mathbf{P} = \mathbf{e}_2\int_{x_0}^x B_z(x,y,z)dx + \mathbf{e}_3\left[\int_{y_0}^y B_y(x_0,y,z)dy -\int_{x_0}^x B_y(x,y,z)dx\right].$$ <br/><br/>

$$\mathbf{P} = -\mathbf{e}_1\int_{y_0}^y B_z(x,y,z)dy - \mathbf{e}_3\left[\int_{x_0}^x B_y(x,y_0,z)dx -\int_{y_0}^y B_y(x,y,z)dy\right].$$

---
#### Ejemplo: Un campo magnético

> Consideremos calcular el potencial vectorial del campo magnético uniforme dado por $$\mathbf{B}=B_z\mathbf{e}_3.$$

Utilizando las fórmulas anteriores, obtenemos
<br/><br/>

$\displaystyle{\mathbf{P}_1= \mathbf{e}_2\int_{0}^x B_z dx = B_z x\mathbf{e}_2}.$

<br/>
$\displaystyle{\mathbf{P}_2= -\mathbf{e}_1\int_{0}^x B_z dx = -B_z y\mathbf{e}_1}.$

<br/>

> En general, en los libros de texto, el campo asociado es descrito como $$\mathbf{P}=\frac{B_z}{2}(x\mathbf{e}_2-y\mathbf{e}_1).$$



---
# Actividad en Clase Grupal:


  * Calcule el potencial escalar del campo $$\mathbf{F}=(x^2+y^2+z^2)^{-1}(x,y,z).$$ ¿Esté potencial está definido para todo punto del espacio?

  * Una esféra de radio $a$ está uniformeménte cargada (a lo largo de su volumen). Construya su potencial electroestático $\varphi(r)$ para $0\leq r <\infty.$
  
  * Si el centro de la tierra corresponde al origen y el centro de la luna se encuentra en el eje $z$ (positivos) a una distancia $R.$ La fuerza __tidal__ producida por la luna en una partícula de la tierra está dada por $$\frac{GMm}{R^3}(-x,-y,2z)$$ encuentre el potencial que induce la fuerza tidal.
  
---
# Actividad en Clase Grupal:  
  
* Supongamos que tenemos un cable largo y derecho que tiene una corriente $I$ induce un campo magnético $\mathbf{B}$ given by: $$\frac{\mu_0 I}{2\pi}\left(\frac{-y}{x^2+y^2},\frac{x}{x^2+y^2},0\right).$$ Encuentre el potencial vectorial magnético que induce este campo.



* Sea $\mathbf{B}=(\nabla u)\times (\nabla v).$ Prueba que el siguiente campo es el potencial vectorial asociado que induce $\mathbf{B},$ $$u\nabla v - v\nabla u.$$

* Supongamos que $\mathbf{B}=\nabla \times \mathbf{A}.$ Pruebe que $\mathbf{A}+\nabla \varphi$ se cumple el teorema de Stokes utilizando el campo $\mathbf{B}.$ (Hint: piensa que $\nabla \varphi$ es de una variable.)
