---
title: "Teorema de Stokes"
subtitle: "Sesión 08"
author: 
  - "Alejandro Ucan"
date: '`r Sys.Date()`'
output:
  xaringan::moon_reader:
    css: xaringan-themer.css
    nature:
      slideNumberFormat: "%current%"
      highlightStyle: github
      highlightLines: true
      ratio: 16:9
      countIncrementalSlides: true
---

```{r setup, include=FALSE}
options(htmltools.dir.version = FALSE)
knitr::opts_chunk$set(
  fig.show =('asis'),
  dev='png',
	message = FALSE,
	warning = FALSE,
	cache = FALSE,
	hiline = TRUE,
	out.width = "90%"
)
```

```{r xaringan-themer, include=FALSE, warning=FALSE}
library(xaringanthemer)
style_duo_accent(
  primary_color = "#000080",
  secondary_color = "#f2f3f4",
  inverse_header_color = "#00147e"
)
```

```{r xaringan-editable, echo=FALSE}
xaringanExtra::use_editable(expires = 1)
xaringanExtra::use_scribble()
```
# Objetivos de la Clase:

* Probar el Teorema de Stokes. <br/><br/>
* Aplicar el Teorema de Stokes en un problema de flujo de campo vectorial.


---
# Teorema de Stokes

> __Teorema:__ Sea $S$ una superficie orientada parametrizada uno-a-uno por $\Phi:D\to\mathbb{R}^3$ y $D$ es una región simple, y sea $\partial S$ la curva frontera. Para un campo vectorial $\mathbf{F}$ definida sobre $S,$ se cumple la siguiente igualdad $${\int\!\int}_S (\nabla\times \mathbf{F})\cdot dS = \int_{\partial S} \mathbf{F}\cdot ds.$$

### ¿Qué gano con esto?

Obtenemos que la integral de la parte _normal_ del campo sobre la superficie coincide con la parte _tangencial_ del campo sobre su frontera.

---
## Prueba del Teorema de Stokes.

---
##### Ejemplo 1:

Sea $\mathbf{F}=ye^x\mathbf{i}+xe^z\mathbf{j}+xye^z\mathbf{k}$. Mostrar que el trabajo que realiza el campo sobre una partícula que recorre un curva cerrada simple (frontera de una superficie) en $\mathbb{R}^3$ es cero.


---
##### Ejemplo 2:

Calcula el trabajo que realiza el campo $\mathbf{F}=-y^3\mathbf{i}+x^3\mathbf{j}-z^3\mathbf{k}$ en una partícula que recorre la curva obtenida por la intersección del cilindro $x^2+y^2=1$ y el plano $x+y+z=1.$ 

---
##### Ejemplo 3:

Sea $S$ la superfice del dibujo (profesor). Calcula el flujo del $\nabla\times \mathbf{F}$ que pasa a través de la superficie si $\mathbf{F}=y\mathbf{i}-x\mathbf{j}e^{xz}\mathbf{k}.$

---
# Actividad

1. Sea $\sigma$ la curva formada por las rectas que unen $(1,0,0),\, (0,1,0)$ y $(0,0,1)$ y sea $S$ el triángulo en estos vertices. Verificar el teorema de Stokes con $\mathbf{F}=yz\mathbf{i}+xz\mathbf{j}+xy\mathbf{k}.$ <br/>

1. Evaluar la integral $\int\!\int_S \nabla\times \mathbf{F}\cdot dS$ donde $S$ es la parte de la esfera $x^2+y^2+z^2=1$ y $x+y+z\geq 1$ y $\mathbf{F}=\mathbf{r}\times(\mathbf{i}+\mathbf{j}+\mathbf{k})$ y $\mathbf{r}=x\mathbf{i}+y\mathbf{j}+z\mathbf{k}.$ <br/>

