---
title: "Transformada de Fourier"
subtitle: "Sesión 14"
author: 
  - "Alejandro Ucan"
date: '`r Sys.Date()`'
output:
  xaringan::moon_reader:
    css: xaringan-themer.css
    nature:
      slideNumberFormat: "%current%"
      highlightStyle: github
      highlightLines: true
      ratio: 16:9
      countIncrementalSlides: true
---

```{r setup, include=FALSE}
options(htmltools.dir.version = FALSE)
knitr::opts_chunk$set(
  fig.show =('asis'),
  dev='png',
	message = FALSE,
	warning = FALSE,
	cache = FALSE,
	hiline = TRUE,
	out.width = "90%"
)
```

```{r xaringan-themer, include=FALSE, warning=FALSE}
library(xaringanthemer)
style_duo_accent(
  primary_color = "#000080",
  secondary_color = "#f2f3f4",
  inverse_header_color = "#00147e"
)
```

```{r xaringan-editable, echo=FALSE}
xaringanExtra::use_editable(expires = 1)
xaringanExtra::use_scribble()
```

```{r xaringan-logo, echo=FALSE}
xaringanExtra::use_logo(
  image_url = "https://github.com/alxcn/TecLogoEIC/blob/9562a53875418e749a296c85808a19c85fc4be74/IngenieriaCiencias_Horizontal_RGB.png",
  position = xaringanExtra::css_position(top = "2em", right = "2em")
)
```
# Objetivos:

 * Definir la problematica: expandir el tipo de señales. <br/><br/>
 * Definir la transformada de Fourier como solución a esta problemática. <br/><br/>
 * Calcular transformadas de Fourier.
---
# Problemática

> ¿Podemos expandir el tipo de señales que podemos transformar? <br/><br/>
  * ¿Es posible definir un análogo a la serie de Fourier para una función no periódica? <br/><br/>
  * ¿podemos extender o modificar las series de Fourier para cubrir el caso de señales de luz o sonido?
  
---
# Idea intuitiva:

> Imaginemos que hacemos tomamos funciones periódicas cuyo periodo tiende a infinito (cada vez más pequeño). Esto implicaria que nuestra suma se hace cada vez más __fina.__
$$\sum_{j=-\infty}^\infty \to \int_{-\infty}^\infty.$$

---
# ¿Qué señales podemos utilizar en este caso?

> La __integral de Fourier__ nos ayuda a representar funciones cómo: <br/><br/>
  * un pulso de voltaje. <br/><br/>
  * un rayo de luz. <br/><br/>
  * un sonido no repetido. <br/><br/>
  * un rango de tonos musicales. <br/><br/>
  * un rango completo de colores en la luz.

---
# Transformada de Fourier

> __Definición:__ Sea $f$ una función (integrable). Definimos el _operador lineal_ $\mathscr{F}$ que va desde el espacio de funciones integrables en si mismo dada por $$g(\alpha)=\mathscr{F}(f)(\alpha)=\int_{-\infty}^\infty f(x)\exp\left(-2\pi i x\alpha\right)dx$$
$$f(x)=\mathscr{F}^{-1}(g)(x)=\frac{1}{2\pi}\int_{-\infty}^\infty g(\alpha)\exp\left(2\pi i x\alpha\right)dx$$

---
## Ejemplo:

> Calcule la transformada de Fourier para la función $f(x)=1$ si $-1\leq x \leq 1$ y $f(x)=0$ de otra manera. 

Por definición tenemos que calcular: $$\mathscr{F}(f)(\alpha)=\int_{-\infty}^\infty f(x)\exp(-2i\pi \alpha x)dx$$

Por el tipo de función, solamente sobrevive la integral $$\int_{-1}^1 \exp(-2i\pi \alpha x)dx=\int_{-1}^1\cos(2\pi x \alpha) -i \sin(2\pi \alpha x) dx=\int_{-1}^1\cos(2\pi \alpha x)dx-i\int_{-1}^1\sin(2\pi \alpha x)dx$$
$$=\frac{\sin(2\pi\alpha )}{\pi\alpha}$$

La tranformada de $f(x)$ es la función $g(\alpha)=\frac{\sin(2\pi\alpha)}{\pi\alpha}.$

---
## Ejercicio:

> Calcula la transformada de Fourier para la función $f(x)=1$ para $a\leq x\leq b$ y $f(x)=0$ de lo contrario.


---
## Ejercicio:

> Calcula la transformada de Fourier para la función $f(x)=1$ para $-a\leq x\leq a$ y $f(x)=0$ de lo contrario.

$$\int_{-a}^a \exp(-2i\pi \alpha x)dx=\int_{-a}^a\cos(2\pi \alpha x)dx-i\int_{-a}^a\sin(2\pi \alpha x)dx$$
$$=\frac{\sin(2\pi\alpha a)}{\pi\alpha}$$
> ¿Cómo se vería esta transformada para la función definida en $[a,b]$?

---
# Propiedades de la transformada de Fourier

> __Proposición:__ Sea $f$ una función integrable, entonces se cumple: <br/><br/>
* \overline{$\mathscr{F}^{-1}(f)}=\mathscr{F}^{-1}(\overline{f}).$ <br/><br/>
  * $\mathscr{F}(f)(-\alpha)=\mathscr{F}(f_\sigma)$ dónde $f_\sigma(x)=f(-x).$ <br/><br/>
  * Si $f(x)$ es par (impar) entonces $g(\alpha)$ es par (impar).  <br/><br/>
  * Si $f(x)$ es real y par (real e impar) entonces $g(\alpha)$ es real y real (imaginaria e impar).
  
---
# Actividad en clase:

> Calcula la transformada de Fourier de la funciones: <br/><br/>
  * $f(x)=-1$ si $-\pi <x \leq 0,$ $f(x)=1$ si $0\leq x < \pi$ y cero en otra forma. <br/><br/>
  * $f(x)=|x|$ si $-1\leq x\leq 1$ y $f(x)=0$ de otra manera. <br/><br/>
  * $f(x)=2a-|x|$ si $-a\leq x\leq a$ y $f(x)=0$ de otra manera. <br/><br/>
>Supongamos que $u(x)=1$ si $x\geq 0$ y $u(x)=0$ si $x<0.$ Calcule las transformadas de Fourier de $f_1(x)=u(x)e^{-bx}$ con $b>0.$


