---
title: "2do Teorema de Traslación"
subtitle: "Sesión 12"
author: 
  - "Alejandro Ucan"
date: '`r Sys.Date()`'
output:
  xaringan::moon_reader:
    css: xaringan-themer.css
    nature:
      slideNumberFormat: "%current%"
      highlightStyle: github
      highlightLines: true
      ratio: 16:9
      countIncrementalSlides: true
---

```{r setup, include=FALSE}
options(htmltools.dir.version = FALSE)
knitr::opts_chunk$set(
  fig.width=9, fig.height=3.5, fig.retina=3,
  out.width = "100%",
  cache = FALSE,
  echo = FALSE,
  message = FALSE, 
  warning = FALSE,
  hiline = TRUE
)
```

```{r xaringan-themer, include=FALSE, warning=FALSE}
library(xaringanthemer)
style_duo_accent(
  primary_color = "#000080",
  secondary_color = "#f2f3f4",
  inverse_header_color = "#00147e"
)
```

```{r xaringan-editable, echo=FALSE}
xaringanExtra::use_editable(expires = 1)
xaringanExtra::use_scribble()
```

```{r xaringan-logo, echo=FALSE}
xaringanExtra::use_logo(
  image_url = "https://github.com/alxcn/TecLogoEIC/blob/9562a53875418e749a296c85808a19c85fc4be74/IngenieriaCiencias_Horizontal_RGB.png",
  position = xaringanExtra::css_position(top = "2em", right = "2em")
)
```

# Objetivos de la Sesión

* Introduciremos el 2do teorema de Traslación. <br/><br/>
* Aplicaremos el 2do teorema de traslación en el cálculo de transformadas. <br/><br/>
* Aplicaremos este teorema a la solución de EDOs.
---
# Requisitos:
<br/><br/>

> La función paso unitario en $a$ se denota como $u_a(t)$ y se define como $$u_a(t)=\left\{\begin{array}{cc} 0, & 0\leq t < a \\ 1, t\geq a \end{array} \right.$$

<br/><br/>
¿Cómo afecta la función paso unitario a funciones? 




---
# 2do Teorema de Traslación

> __Teorema:__ Sea $f(t)$ una función tal que $\mathcal{L}\{f(t)\}=F(s)$ exista. Entonces se cumple que $$\mathcal{L}\{f(t-a)u_a(t)\}=e^{-as}F(s).$$

<br/><br/>
> _Implicaciones del Teorema:_ ahora cada que calculemos la transformada de una función trasladada esto se ve como un factor exponencial en su transformada original.

---
## Aplicando el teorema:

### Ejemplo (Cálculo directo):

> Calcule las siguientes transformadas de Laplace: $\mathcal{L}\{\cos(t)u_{\pi}(t)\}$ y $\mathcal{L}\{(-3t^4+t^3)u_{3}(t)\}.$

---
### Ejemplo (Cálculo directo):

> Calcule las transformadas de Laplace inversa de $F(s)=\frac{1}{s-4}e^{-2s},$ $F(s)=\frac{s}{s^2+9}e^{-\pi s/2}.$


---
### Ejemplo (Cálculo Directo)

> Calcule la transfromada de Laplace Inversa de $$F(s)=\frac{e^{-s}}{s(s^2-4)}.$$

---
### Ejemplo (Solución de EDOs):

> Encuentre la solución de $$y'+y=f(t),\quad y(0)=0,\quad f(t)=\left\{\begin{array}{cc} 0, & 0\leq t < 1 \\ 5, & t\geq 1 \end{array}\right.$$ 

---
### Ejemplo (Solución de EDOs):

> Encuentre la solución de $$y'+y=f(t),\quad y(0)=5,\quad f(t)=\left\{\begin{array}{cc} 0, & 0\leq t <\pi \\ 3\cos(t), & t\geq \pi \end{array}\right.$$ 

---
### Ejemplo (Solución de EDOs):

> Encuentre la solución de $$y''+4y=sin(t)u_{2\pi}(t),\quad y(0)=1,\quad y'(0)=0.$$ 

---
## Actividad

> Encuentre la solución de $$y''-5y'+6y=u_1(t),\quad y(0)=0,\quad y'(0)=1$$ 
