---
title: "Funciones de variable compleja"
subtitle: "Sesión 09"
author: 
  - "Alejandro Ucan"
date: '`r Sys.Date()`'
output:
  xaringan::moon_reader:
    css: xaringan-themer.css
    nature:
      slideNumberFormat: "%current%"
      highlightStyle: github
      highlightLines: true
      ratio: 16:9
      countIncrementalSlides: true
---

```{r setup, include=FALSE}
options(htmltools.dir.version = FALSE)
knitr::opts_chunk$set(
  fig.show =('asis'),
  dev='png',
	message = FALSE,
	warning = FALSE,
	cache = FALSE,
	hiline = TRUE,
	out.width = "90%"
)
```

```{r xaringan-themer, include=FALSE, warning=FALSE}
library(xaringanthemer)
style_duo_accent(
  primary_color = "#000080",
  secondary_color = "#f2f3f4",
  inverse_header_color = "#00147e"
)
```

```{r xaringan-editable, echo=FALSE}
xaringanExtra::use_editable(expires = 1)
xaringanExtra::use_scribble()
```

```{r xaringan-logo, echo=FALSE}
xaringanExtra::use_logo(
  image_url = "https://github.com/alxcn/TecLogoEIC/blob/9562a53875418e749a296c85808a19c85fc4be74/IngenieriaCiencias_Horizontal_RGB.png",
  position = xaringanExtra::css_position(top = "1em", right = "1em")
)
```
# Objetivos:

 * Introducir los conceptos de regiones en el plano complejo. <br/> <br/>
 * Entender la compactificación en un punto del plano complejo. <br/> <br/>
 * Introducir el concepto de función de variable compleja. <br/><br/>
 * Entender los límites y continuidad en el plano complejo.
---
# Regiones del Plano complejo (Topología del plano complejo)

> __Definición:__ la distancia entre los complejos $z_1=a+bi$ y $z_2=c+di$ está dada por la expresión $$|z_1-z_2|=\sqrt{(a-c)^2+(b-d)^2}.$$

### Algunas propiedades de la distancia:

  * $|z_1-z_2|=|z_2-z_1|.$ <br/>
  * $|z_1+z_2|\leq |z_1|+|z_2|.$ <br/>
  
> __Definición:__ una $\varepsilon-$vecindad de $z_0$ es simplemente el conjunto de complejos que se encuentran a distancia a lo más $\varepsilon$ del centro $z_0,$ en notación esto es: $$|z - z_0|<\varepsilon.$$

---
## Clasificación de puntos.

> __Definición:__ dado un conjunto $S$ en nuestro plano complejo, un punto $z$ se dice que es: <br/><br/>
  * _interior_ si podemos construir una vecindad de $z$ donde todos los puntos sean de $S.$ <br/><br/>
  * _exterior_ si podemos construir una vecindad de $z$ donde todos los puntos no pertenezcan a $S.$ <br/><br/>
  * _frontera_ si para toda vecindad de $z$ esta contiene puntos de $S$ y puntos que no pertenecen a $S.$ <br/><br/>
  Denotaremos por $\mbox{int}(S)$ al conjunto de puntos interiores, $\mbox{ext}(S)$ al conjunto de puntos exteriores, y por $\partial S$ el conjunto de puntos frontera.
  
---
## Abiertos, cerrados y otras propiedades:

> __Definición:__ Un conjunto $S$ del plano complejo se dice que es: <br/><br/>
  * _abierto_ si sólo contiene puntos interiores. <br/><br/>
  * _cerrado_ si todos sus puntos frontera pertenecen al conjunto. <br/><br/>
Denotaremos por $\overline{S}$ al conjunto que resulta de unir $S$ con sus puntos frontera $\partial S,$ y se le llama _cerradura._

<br/>
> __Definición:__ Un conjunto abiero $S$ en $\mathbb{C}$ se dice que es _conexo_ si cualquier par de puntos los puedo unir por un camino de rectas contenido enteramente en $S.$ <br/>
Un conjunto $S$ es _acotado_ si existe un círculo de radio $R$ que contiene al conjunto $S.$ Si no existe tal circulo, entonces diremos que $S$ es _no acotado._

---
# Compactificación a un punto de $\mathbb{C}.$


---
# Funciones de (una) variable compleja.

> __Definición:__ Sea $S$ un conjunto de los número complejos. Una _función_ definida en $S$ es una regla que asigna a cada $z\in S$ un número complejo $w.$ Denotaremos por $$w=f(z)$$ a esta regla de asignación. <br/><br/>
En general pediremos que $S$ sea un _dominio_ (conjunto abierto y conexo).

__Example:__ Consideremos la función $f(z)=\frac{1}{z},$ la función que asigna a cada complejo $z$ su inverso multiplicativo $1/z.$ <br/><br/>

Podemos definirla en el dominio $\mbox{Im} z>1$ o en el dominio $z\neq 0.$

---
## ¿Funciones multivariadas?

Recordemos que para que una expresión sea llamado función, necesitamos que para cada $z$ debe haber un solo valor de la expresión. En caso que esto no se cumpla, decimos que la regla de asignación define una _función multivaluada_. 

<br/><br/>
__Ejemplo:__ Las funciones raíz $f(z)=z^{1/k},$ es una función multivaluada dado que para cada complejo $z$ existen $k$ raíces que satisfacen $w^k=z.$
<br/><br/>

En estos casos podemos tomar regiones tales que la función multivaluada, se convierta a una univaluada (función usual).

### Función significa función univaluada.
---
## Funciones componente.

> Si $f$ es una función compleja, entonces para cada $z$ tenemos que $w=f(z)$ es un complejo, por lo que se puede escribir como su parte real y su parte imaginaria o lo que es lo mismo $$f(z)=u(\mbox{Re}z,\mbox{Im}z)+iv(\mbox{Re}z,\mbox{Im}z)$$ donde $u$ y $v$ podemos pensarlo como funciones $\mathbb{R}^2\to \mathbb{R}.$

__Ejemplo:__ Sea $f(z)=z^2=(x+iy)^2=x^2-y^2+2ixy,$ entonces: <br/><br/>

  * $\mbox{Re}(f)(z)=u(z)=x^2-y^2.$ <br/><br/>
  * $\mbox{Im}(f)(z)=v(z)=2xy.$
  
---
## Funciones componente.

__Ejemplo:__ Sea $f(z)=z*\overline{z},$ ¿quiénes son sus funciones componentes?


$$ z\overline{z}=(x+iy)(x-iy)=x^2+y^2+i0.$$ Entonces las funciones componente son $u(x,y)=x^2+y^2$ y $v(x,y)=0.$ 

> En estos casos cuando la componente $v$ sea identicamente cero, diremos que la función es _real-valuada_ de _variable compleja_.

---
# ¿Cómo visualizar mis funciones?

> Informalmente hablando, podemos pensar que nuestras funciones complejas son funciones de $\mathbb{R}^4$ en \mathbb{R}^4,$ lo cual dificulta observarlas gráficamente. <br/><br/>
Para esto utilizaremos algo llamado _mapeo_ o _transformación_ de un dominio en otro. 

__Ejemplo:__ Grafique $f(z)=|z|-i\mbox{Im}(z).$

---
# Cálculo en variable compleja. 

## Límites

> Sea $f$ una función de variable compleja definida en un dominio $S.$ Diremos que $w_0\in D$ es el límite de $f$ cuando $z$ tiende a $z_0$ si para toda vecindad $V$ de $w_0,$ existe una vecindad $U$ de $z_0,$ tal que $f(U)\subset V.$

<br/><br/>
> __Teorema:__ Supongamos que $f(x+iy)=u(x,y)+iv(x,y),$ $z_0=x_0+iy_0$ y $w_0=u_0+iv_0.$ Entonces $\displaystyle{\lim_{z\to z_0}f(z)=w_0}$ si y sólo si:
   $$\displaystyle{\lim_{(x,y)\to(x_0,y_0)}u(x,y)=u_0} \quad \mbox{ y } \quad \displaystyle{\lim_{(x,y)\to(x_0,y_0)}v(x,y)=v_0}.$$
  
---
__Ejemplo:__

* Calcule el límite de $f(z)=(z^2+1)^{-1}$ cuando $z\to 0.$ 

---

## Límites

> __Teorema:__ Supongamos que se cumple que $\displaystyle{\lim_{z\to z_0}f(z)=w_0}$ y $\displaystyle{\lim_{z\to z_0}g(z)=W_0}.$ Entonces, se cumple:<br/><br/>
  * $\displaystyle{\lim_{z\to z_0}(f(z)+g(z))=w_0+W_0},$ <br/><br/>
  * $\displaystyle{\lim_{z\to z_0}(f(z)g(z))=w_0W_0}$ y  <br/><br/>
  * si $W_0\neq 0,$ entonces $\displaystyle{\lim_{z\to z_0}(f(z)/g(z))=w_0/W_0}.$
  
---
## Continuidad

> __Definición:__ Una función de variable compleja es continua en un punto $z_0$ si se cumplen las siguientes tres afirmaciones:
  * $\displaystyle{\lim_{z\to z_0}f(z)}$ existe, <br/><br/>
  * $f(z_0)$ existe y <br/><br/>
  * $\displaystyle{\lim_{z\to z_0}f(z)=f(z_0)}.$
  
<br/><br/>

__Contraejemplo:__ la función $f(z)=z^{-1}$ es una función discontinua en $0.$

