---
title: "Derivadas de Orden Superior y Derivación Implícita"
subtitle: "Sesión 19"  
author: 
  - "Alejandro Ucan"
date: '`r Sys.Date()`'
output:
  xaringan::moon_reader:
    css: xaringan-themer.css
    nature:
      slideNumberFormat: "%current%"
      highlightStyle: github
      highlightLines: true
      ratio: 16:9
      countIncrementalSlides: true
---

```{r setup, include=FALSE}
options(htmltools.dir.version = FALSE)
knitr::opts_chunk$set(
  fig.width=3, fig.height=2.5, fig.retina=3,
  out.width = "50%",
  cache = FALSE,
  echo = FALSE,
  message = FALSE, 
  warning = FALSE,
  hiline = TRUE
)
```

```{r xaringan-themer, include=FALSE, warning=FALSE}
library(xaringanthemer)
style_duo_accent(
  primary_color = "#f6b26b",
  secondary_color = "#fc8100",
  inverse_header_color = "#5E4701"
)
```

```{r xaringan-editable, echo=FALSE}
xaringanExtra::use_editable(expires = 1)
xaringanExtra::use_scribble()
```
# Objetivos:

 * Comprender el concepto de derivadas multiples. <br/><br/>
 * Calcular derivadas de orden superior. <br/><br/>

---
# Derivadas de Orden superior

> Debido a que la derivada de una función es una __función__ también, podemos preguntar la derivada de la derivada, es decir, $$f''(x)=(f')'(x).$$
<br/><br/>
Así mismo, podemos preguntartos por las derivadas de las derivadas de las derivadas, etcétera. En notación podemos decir:
<br/><br/>
* Segunda derivada: $f''(x),\quad \frac{d^2f}{dx^2}.$
* Tercera derivada: $f^{(3)}(x), \quad \frac{d^3f}{dx^3}.$
* Cuarta derivada: $f^{(4)}(x), \quad \frac{d^4f}{dx^4}.$

---
# Ejemplos:

Calcule la segunda derivada de la función $f(x)=x+\sin x.$
<br/><br/><br/>
Nos piden calcular $f''(x),$ para ello derivamos __consecutivamente__ dos veces la función $f.$
<br/>
$$f''(x)=(x+\sin x)''=(1+\cos x)'=-\sin x.$$

---
# Ejemplos:
Caclule la tercera derivada de la función $f(x)=x^4-3x^2+2x.$
<br/><br/><br/>
Nos piden calcular $f^{(3)}(x),$ para ello derivamos __consecutivamente__ tres veces la función $f.$
<br/>
$$f^{(3)}(x)=\frac{d^3}{dx^3}(x^4-3x^2-2x)=\frac{d^2}{dx^2}(4x^3-6x-2)=\frac{d}{dx}(12x^2-6)=24x.$$

---
# Ejemplos:

Calcule la cuarta derivada de $f(x)=\cos(2x).$
<br/><br/><br/>
Nos piden calcular $f^{(4)}(x),$ para ello derivamos __consecutivamente__ cuatro veces la función $f.$
<br/>
$$f^{(4)}(x)=\frac{d^4}{dx^4}(\cos(2x))=\frac{d^3}{dx^3}(-2\sin(2x))=\frac{d^2}{dx^2}(-4\cos(2x)=\frac{d}{dx}(8\sin(2x)=16\cos(2x).$$
---
# Derivación Implícita

> A veces tenemos que una cantidad depende de otra pero no es precisamente una función, sino una ecuación, ¿será posible derivadar para conocer su tasa de cambio?
<br/><br/>
__Por ejemplo:__ $$y^2+3y=x^3$$
<br/>
$$x^2y-xy^2=\sin x$$
<br/>
$$ x^2+y^2=1.$$

---
# Derivación Implícita

> Podemos usar __derivación implícita__ para conocer estas de cambio. Pra derivar una ecuación vamos a pensar que $y$ depende de $y$ y utilizaremos las reglas que conocemos, y cuando nos toque derivar cosas con $y$ pensamos que es una composición.

<br/><br/>
Encuentre la derivada de $$y^2+3y=x^3.$$
<br/>
1. Derivamos ambas partes de la ecuación. $$(y^2+3y)'=(x^3)'$$

---
2. Utilizamos las reglas de derivación en ambas partes.
$$(y^2)'+(3y)'=(x^3)'$$
3. En las partes donde derivemos algo con $y,$ multiplicamos por la expresión de $y'.$ 
$$2y\color{red}{\cdot y'} +3\cdot \color{red}{y'}=3x^2.$$


4. Si es posible despejar $y'$ para que se encuentre lo hacemos, si no dejamos la ecuación resultante. En este ejemplo si podemos despejar:
$$y'(2y+3)=3x^2$$
$$y'=\frac{3x^2}{2y+3}.$$
---
# Ejemplo:
Encuentre la derivada de la ecuación $x^2y-xy^2=\sin x$

>Solución:

1. $$(x^2y)'-(xy^2)'=(\sin x)'$$

2. Utilizo regla del producto en cada término del lado izquierdo:
$$2xy+x^2\color{red}{y'}-(y^2+x\color{red}{(2y y')})=\cos x$$

3. Despejamos $y':$

$$y'(x^2-2xy)=\cos x-2xy+y^2$$
$$y'=\frac{\cos x-2xy+y^2}{x^2-2xy}.$$

---
# Ejemplos:

Encuentre la derivada de $y^3=x^2.$

>Solución:

1. $$(y^3)'=(x^2)'$$

2. Utilizo la regla de la potencia en cada lado de la ecuación:
$$3y^2y'=2x$$

3. Despejamos $y':$

$$y'=\frac{x^2}{3y^2}.$$
