---
title: "Inecuaciones"
subtitle: "Sesión 03"  
author: 
  - "Alejandro Ucan"
date: '`r Sys.Date()`'
output:
  xaringan::moon_reader:
    css: xaringan-themer.css
    nature:
      slideNumberFormat: "%current%"
      highlightStyle: github
      highlightLines: true
      ratio: 16:9
      countIncrementalSlides: true
---

```{r setup, include=FALSE}
options(htmltools.dir.version = FALSE)
knitr::opts_chunk$set(
  fig.width=9, fig.height=3.5, fig.retina=3,
  out.width = "100%",
  cache = FALSE,
  echo = FALSE,
  message = FALSE, 
  warning = FALSE,
  hiline = TRUE
)
```

```{r xaringan-themer, include=FALSE, warning=FALSE}
library(xaringanthemer)
style_duo_accent(
  primary_color = "#f6b26b",
  secondary_color = "#fc8100",
  inverse_header_color = "#5E4701"
)
```

```{r xaringan-editable, echo=FALSE}
xaringanExtra::use_editable(expires = 1)
xaringanExtra::use_scribble()
```
# Objetivos:

 * Conocer las propiedades de orden. <br/> <br/>
 * Reducir inecuaciones. <br/> <br/>
 * Describir un conjunto solución a una inecuación.

---
# Propiedades de Orden

- (__Propiedad Transitiva__) Si $a>b$ y $b>c$ entonces $a>c.$ <br><br><br>
Supongamos que $a,b,c,d\in \mathbb{R}.$ <br>
- (__Monotonía suma__) Si $a<b,$ entonces $a+c<b+c.$ <br> <br><br>
- (__Monotonía producto__) Si $a<b$ y $c>0,$ entonces $ac<bc.$ <br><br><br>
- (__Inversión producto__) Si $a<b$ y $c<0,$ entonces $ac>bc.$ <br><br><br>

- (__Monotonía suma 2__) Si $a<b$ y $c<d,$ entonces $a+c<b+d.$
---
# Solución de una Inecuación

> <span style="font-size:30px"> Dada una desigualdad de números reales, la solución es el __conjunto__ de números que satisfacen la desigualdad.

__Por ejemplo:__ Consideremos los números mayores que -5 pero menores que 17. 

Esto se traduce a los números $x\in \mathbb{R}$ tales que $-5 < x$ y $x < 17.$ Es decir, 

<span style="font-size:25px"> $$\{x\in \mathbb{R}: -5 < x < 17\}.$$

__Por ejemplo:__ Consideremos los números $x$ tales que satisfacen: $x+3<5.$

> Usemos la propiedad Monotonía Suma:
$x+3<5$ es equivalente a $x+3+ (-3) < 5+ (-3)$

---
# Ejemplos

__Por ejemplo:__ Consideremos los números $x$ tales que satisfacen: $4\leq 3x-2.$

> Usamos la propiedad de Monotonía Suma:

$$
4 \color{red}{+2} \leq 3x-2 \color{red}{+2}
$$
$$
6 \leq 3x
$$
> Usamos la propiedad de Monotonía Producto: por qué 3>0

$$
\frac{6}{\color{red}{3}}\leq \frac{3x}{\color{red}3}
$$

$$
2\leq x
$$
> El __conjunto solución es:__ $[2,\infty).$

---
# Ejemplos

__Por ejemplo:__ Consideremos los números $x$ tales que satisfacen: $2+3x<5x+8.$

> Usamos 2 veces la propiedad de Monotonía Suma:

$$
2 \color{red}{-2} + 3x \color{green}{-5x} < 5x - \color{green}{-5x} + 8 \color{red}{-2}
$$

$$-2x <6 $$ 

> Usamos la propiedad Inversión Producto, esto es por qué $-2>0$

$$
\frac{-2}{\color{red}{-2}} \color{green}{>} \frac{6}{\color{red}{-2}}
$$

$$
x>-3.
$$

> El __conjunto solución es:__ $[-3,\infty).$

---
# Ejemplos

__Por ejemplo:__ Consideremos los números $x$ tales que satisfacen: $4<3x-2\leq 10.$

> Usamos 2 veces la propiedad de Monotonía Suma:

$$
4 \color{red}{+2} < 3x -2 \color{red}{+2} \leq 10 \color{red}{+2}
$$
$$
6 < 3x \leq 12
$$
> Usamos la propiedad Monotonía Producto puesto que 3>0.

$$
\frac{6}{\color{red}{3}} < \frac{3x}{\color{red}{3}} \leq \frac{12}{\color{red}{3}}
$$

$$
2 < x \leq 4.
$$

> El __conjunto solución es:__ $(2,4].$