---
title: "Inversa de una Matriz"
subtitle: "Sesión 04"  
author: 
  - "Alejandro Ucan"
date: '`r Sys.Date()`'
output:
  xaringan::moon_reader:
    css: xaringan-themer.css
    nature:
      slideNumberFormat: "%current%"
      highlightStyle: github
      highlightLines: true
      ratio: 16:9
      countIncrementalSlides: true
---

```{r setup, include=FALSE}
options(htmltools.dir.version = FALSE)
knitr::opts_chunk$set(
  fig.width=9, fig.height=3.5, fig.retina=3,
  out.width = "100%",
  cache = FALSE,
  echo = FALSE,
  message = FALSE, 
  warning = FALSE,
  hiline = TRUE
)
```

```{r xaringan-themer, include=FALSE, warning=FALSE}
library(xaringanthemer)
style_duo_accent(
  primary_color = "#000080",
  secondary_color = "#f2f3f4",
  inverse_header_color = "#00147e"
)
```

```{r xaringan-editable, echo=FALSE}
xaringanExtra::use_editable(expires = 1)
xaringanExtra::use_scribble()
```

```{r xaringan-logo, echo=FALSE}
xaringanExtra::use_logo(
  image_url = "https://github.com/alxcn/TecLogoEIC/blob/9562a53875418e749a296c85808a19c85fc4be74/IngenieriaCiencias_Horizontal_RGB.png",
  position = xaringanExtra::css_position(top = "2em", right = "2em")
)
```
# Objetivos de la Sesión

* El problema de definir la División de Matrices. <br/><br/>
* La inversa de una matriz. <br/><br/>
* Criterios para calcular la inversa de una Matriz. <br/><br/>

---
# ¿Hay inversos multiplicativos?

> Recordemos que en los $\mathbb{R}$ para cada $x\neq 0$ existe un único número $y$ tal que $xy=1,$ a este número se le conoce como inverso multiplicativo. ¿Será posible definir el inverso multiplicativo para las matrices?

--

Veamos un ejemplo: sea $A=\begin{bmatrix} 1 & 0 \\ 2 & 0 \end{bmatrix}$ si queremos una matriz que funja como la inversa entonces se debe cumplir que $AB=I_{2\times 2}$ esto es $$\begin{bmatrix} 1 & 0 \\ 2 & 0 \end{bmatrix} \begin{bmatrix} a & b \\ c & d \end{bmatrix} = \begin{bmatrix} a & b \\ 2a & 2b \end{bmatrix}$$ de donde obtenemos el sistema $$\begin{cases} a = 1 \\ b = 0 \\ 2a=0 \\ 2b=1 \end{cases}$$ que claramente no tiene solución. 

---
## Matrices Invertibles

> **Definición:** Una matriz cuadrada $n\times n$ se dice que es invertible si existe $B$ (matriz de $n\times n$) tal que $$AB=BA=I_{n\times n}.$$

--

##### Ejemplo 1: 

Verifique que las siguientes matrices son inversas la una de la otra: $A=\begin{bmatrix} 1 & 0 \\ 2 & 1 \end{bmatrix}$ y $B=\begin{bmatrix} 1 & 0 \\ -2 & 1 \end{bmatrix}.$

---

##### Ejemplo 2:

Verique que las siguientes matrices son inversas la una de la otra: $A=\begin{bmatrix} 1 & 0 & 1 \\ 0 & 1 & 0 \\ 1 & 0 & -1\end{bmatrix}$ y $B=\begin{bmatrix} 1/2 & 0 & 1/2 \\ 0 & 1 & 0 \\ 1/2 & 0 & -1/2 \end{bmatrix}$

--

##### Ejemplo 3:

Calcula la matriz inversa de la siguiente matriz: $$A= \begin{bmatrix} 3 & 2 \\ -2 & 1 \end{bmatrix}$$

---
##### Gauss para Encontrar la Inversa

> Podemos usar una modificación del Método de Eliminación Gaussiana para encontrar inversas:

--

##### Ejemplo 4:

Calcula la matriz inversa de $\begin{bmatrix} 5 & 1 \\ 4 & 1 \end{bmatrix}$ para ello construimos una matriz aumentada con una identidad del tamaño adecuado: $$\begin{bmatrix} 5 & 1 & 1 & 0  \\ 4 & 1 & 0 & 1 \end{bmatrix}$$

---
# Pasos del Método:

1. Uso Gauss para llevar la matriz aumentada a una forma escalonada (matriz triangular superior). <br/><br/>

--

2. Continuo la reducción pero ahora haciendo cero las entradas arriba de los pivotes (hacer la matriz de la izquierda la identidad).


---
##### Practica:

Calcula las matrices inversas de: 

1. $A=\begin{bmatrix} 1 & 0 & -1 \\ 1 & 0 & 2 \\ 0 & 1 & 0 \end{bmatrix}$

2. $A=\begin{bmatrix} 1 & 1 & 0 \\ 1 & 0 & 2 \\ 0 & 1 & 0 \end{bmatrix}$

3. $A=\begin{bmatrix} 1 & 0 & -1 \\ 1 & 1 & 0 \\ 0 & 1 & 0 \end{bmatrix}$

---
# ¿Para que podemos usar la inversa?

Supongamos que tenemos un SEL $$Ax=b$$ y que $A$ es una matriz invertible, debido a la igualdad podemos multiplicar por la inversa ambos lados (del lado derecho) y calcular la solución de manera "directa": $$x=Ix= (A^{-1} A)x= A^{-1} (Ax)=A^{-1}b.$$ Que mi matriz sea invertible restringe a que mi SEL solo tiene solución única.

---
#### Practica:

Con las matrices anteriores, calcula la solución del Sistema si:

1. $b=\begin{bmatrix} 1 \\ 0 \\ 1 \end{bmatrix}$

2. $b=\begin{bmatrix} 10 \\ -10 \\ 10 \end{bmatrix}$

3. $b=\begin{bmatrix} 500 \\ 420 \\ 120 \end{bmatrix}$

---
# ¿Cómo saber cuando una matriz es invertible?

Hasta ahora no sabemos como decidir si mi matriz es invertible más que realizando el método para calcular la inversa. Sin embargo, ¿qué pasaría si tengo un sistema de $10000 \times 10000$? No puedo realizar el proceso y que al final resulte que no es invertible. 

--

> **Definición:** El *Determinante* es un número asociado a cada matriz cuadrada que me permite distinguir si mi matriz es invertible o no. El criterio es: si el determinante es distinto de cero entonces mi matriz es invertible, y si es cero entonces mi matriz no es invertible.


---
## Determinante de una Matriz de $2\times 2$

> **Definición:** Sea $A=\begin{bmatrix} a & b \\ c & d \end{bmatrix}$ entonces el determinante de $A$ es $$\det(A)=ad-bc.$$

--

##### Ejemplo 5: 

Calcula el determinante de la matriz: 
1. $\begin{bmatrix} 1 & 2 \\ 3 & 4 \end{bmatrix}$
2. $\begin{bmatrix} 2 & 1 \\ -4 & -2 \end{bmatrix}$
3. $\begin{bmatrix} 1 & 0 \\ 0 & 1 \end{bmatrix}$
4. $\begin{bmatrix} 1 & 0 \\ 0 & 0 \end{bmatrix}$

---
## Determinante de una Matriz de $3\times 3$

> **Definición:** Sea $A=\begin{bmatrix} a & b & c \\ d & e & f \\ g & h & i \end{bmatrix}$ entonces el determinante de $A$ es $$\det(A)=a(ei-fh)-b(di-fg)+c(dh-eg).$$

--
1. $\begin{bmatrix} 1 & 2 & 3 \\ 4 & 5 & 6 \\ 7 & 8 & 9 \end{bmatrix}$
2. $\begin{bmatrix} 1 & 0 & 0 \\ 0 & 1 & 0 \\ 0 & 0 & 1 \end{bmatrix}$
3. $\begin{bmatrix} 1 & 0 & 0 \\ 0 & 1 & 0 \\ 0 & 0 & 0 \end{bmatrix}$

---
## Cofactor de una Matriz de $n\times n$

> **Definición:** Sea $A$ una matriz de $n\times n$ y $a_{ij}$ la entrada en la fila $i$ y columna $j$ entonces el cofactor de $a_{ij}$ es $$C_{ij}=(-1)^{i+j}M_{ij}$$ donde $M_{ij}$ es el determinante de la matriz obtenida al eliminar la fila $i$ y columna $j$ de $A$.

---
## Matriz de Cofactores e Inversa por Cofactores

> **Definición:** Sea $A$ una matriz de $n\times n$ entonces la matriz de cofactores de $A$ es la matriz $C$ de $n\times n$ cuya entrada $c_{ij}$ es el cofactor de $a_{ij}.$

--

> **Definición:** Sea $A$ una matriz de $n\times n$ y $\det(A)\neq 0$ entonces la inversa de $A$ es $$A^{-1}=\frac{1}{\det(A)}C^T$$ donde $C$ es la matriz de cofactores de $A$ y $C^T$ es la transpuesta de $C.$

---
## Ejemplo de Inversa por Cofactores

Calculemos la inversa de la matriz: $$A=\begin{bmatrix} 1 & 2 & 3 \\ 0 & 1 & 4 \\ 5 & 6 & 0 \end{bmatrix}$$





