---
title: "Vectores y Valores Propios"
subtitle: "Sesión 07"
author: 
  - "Alejandro Ucan"
date: '`r Sys.Date()`'
output:
  xaringan::moon_reader:
    css: xaringan-themer.css
    nature:
      slideNumberFormat: "%current%"
      highlightStyle: github
      highlightLines: true
      ratio: 16:9
      countIncrementalSlides: true
---

```{r setup, include=FALSE}
options(htmltools.dir.version = FALSE)
knitr::opts_chunk$set(
  fig.width=9, fig.height=3.5, fig.retina=3,
  out.width = "100%",
  cache = FALSE,
  echo = FALSE,
  message = FALSE, 
  warning = FALSE,
  hiline = TRUE
)
```

```{r xaringan-themer, include=FALSE, warning=FALSE}
library(xaringanthemer)
style_duo_accent(
  primary_color = "#000080",
  secondary_color = "#f2f3f4",
  inverse_header_color = "#00147e"
)
```

```{r xaringan-editable, echo=FALSE}
xaringanExtra::use_editable(expires = 1)
xaringanExtra::use_scribble()
```

```{r xaringan-logo, echo=FALSE}
xaringanExtra::use_logo(
  image_url = "https://github.com/alxcn/TecLogoEIC/blob/9562a53875418e749a296c85808a19c85fc4be74/IngenieriaCiencias_Horizontal_RGB.png",
  position = xaringanExtra::css_position(top = "2em", right = "2em")
)
```
# Objetivos de la Sesión

* Definir los conceptos de vectores y valores propios. <br/><br/>
* Calcular vectores y valores propios. <br/><br/>

---
# Motivación

Cosideremos la transformación $T(x,y)=(x+y,x-y).$ Calculemos la matrix asociada a esta transformación lineal cuando la base es $B=\{(1,0),(0,1)\}$ y cuando $B'=\{(1-\sqrt{2},1),(1+\sqrt{2},1)\}$. <br/><br/>

--
##### Solución:

En el primer caso la matriz asociada es $$T_B=\left(\begin{array}{cc} 1 & 1 \\ 1 & -1 \end{array}\right)$$ y en el segundo caso la matriz asociada es $$T_{B'}=\left(\begin{array}{cc} -\sqrt{2} & 0 \\ 0 & \sqrt{2} \end{array}\right)$$

---
# Motivación

A la matrix $T_{B'}$ se le conoce como la _diagolinazación_ de la transformación $T$. <br/><br/>

¿Es posible encontrar una base $B$ tal que la matriz asociada a $T$ sea diagonal? <br/><br/> Suponiendo que esto es posible, necesitamos cumplir que $$T_B(v_j)=\lambda_j v_j$$ para cada vector $v_j$ de la base encontrada y donde $\lambda_j$ es un real.

---
# Vectores y valores propios

> __Definición:__ Dada una transformación lineal $T:V\to W$, un vector $v\in V$ se llama __vector propio__ de $T$ si $v\neq 0$ y existe un escalar $\lambda$ tal que $T(v)=\lambda v$. El escalar $\lambda$ se llama __valor propio__ de $T$ asociado al vector propio $v$.

--
##### Ejemplo 1:

Sea $T(x,y)=(2x,-y)$, entonces $T(1,0)=(2,0)$ y $T(0,1)=(0,-1)$. Por lo tanto, $T$ tiene como vectores propios a $(1,0)$ y $(0,1)$ con valores propios $\lambda_1=2$ y $\lambda_2=-1$ respectivamente.

---
##### Ejemplo 2:

Sea $T(x,y)=(x+y,x-y)$, afirmamos que $v_1=(1-\sqrt{2},1)$ y $v_2=(1+\sqrt{2},1)$ son vectores propios de $T$ con valores propios $\lambda_1=-\sqrt{2}$ y $\lambda_2=\sqrt{2}$ respectivamente.

--
##### Solución:

$$T(1-\sqrt{2},1)=(1-\sqrt{2}+1, 1-\sqrt{2}-1)=(2-\sqrt{2},-\sqrt{2})=(-\sqrt{2})(1-\sqrt{2},1)$$

$$T(1+\sqrt{2},1)=(1+\sqrt{2}+1, 1+\sqrt{2}-1)=(2+\sqrt{2},\sqrt{2})=(\sqrt{2})(1+\sqrt{2},1)$$

---
## ¿Cómo calcular los vectores y valores propios?

Notemos que si $v$ es un vector propio de $T$ con valor propio $\lambda$ y $M$ es una matriz que representa a $T$ entonces se debe cumplir que $$Mv=\lambda v$$ y por lo tanto $$(M-\lambda I)v=0$$ donde $I$ es la matriz identidad y esto es para todo vector propio. <br/><br/> Por lo tanto, el sistema de ecuaciones debe tener soluciones infinitas y esto solo sucede si $$\det(M-\lambda I)=0.$$

---
## Polinomio Característico

> __Definición:__ Dada una matriz $M$ cuadrada, el _polinomio característico_ de $M$ es el polinomio en variable $\lambda$ que se obtiene de $$\det(M-\lambda I).$$

--
<br/><br/>

> __Afirmación:__ Si $\lambda_j$ es raíz del polinomio del característico de $M$ entonces $\lambda_j$ es un valor propio.

---
##### Ejemplo 3:

> Calcule el polinomio característico y sus raíces de la transformación de $T(x,y)=(3x-2y,x+2y)$.

--
<br/><br/>
##### Solución:

$$\det\left(\begin{array}{cc} 3-\lambda & 2 \\ 1 & 2-\lambda \end{array}\right)=(3-\lambda)(2-\lambda)-4=\lambda^2-5\lambda+4$$

y sus soluciones son: $$\lambda_{1,2}=\frac{5\pm\sqrt{5^2-4(4)}}{2}$$ donde $$\lambda_1=\frac{5-\sqrt{9}}{2}\quad \lambda_2=\frac{5+\sqrt{9}}{2}$$

---
##### Ejemplo 4:

> Calcule el polinomio característico y sus raíces de la transformación de $T(x,y,z)=(0,x+2y-7z,-2x-3y-2z)$.

--
<br/><br/>
##### Solución:
$$\det\left(\begin{array}{ccc} 0-\lambda & 0 & 0 \\ 1 & 2-\lambda & -7 \\ -2 & -3 & -2-\lambda \end{array}\right)$$. <br/><br/> Resolviendo el determinante obtenemos el polinomio $$\lambda^3-25\lambda$$ y sus raíces son $$\lambda_1=0,\quad \lambda_2=5,\quad \lambda_3=-5$$

---
## Encontrar los vectores propios

> __Afirmación:__ Si $\lambda_j$ es valor propio de la transformación $T,$ entonces cualquier $v$ que esté en el núcleo de $T-\lambda_j I$ es un vector propio de $T$ con valor propio $\lambda_j$. 

--
##### Ejemplo 5:

> Sabemos que $1$ es valor propio de la transformación $T(x,y)=(3x-2y,x+2y).$ Encuentre un vector propio asociado a este valor propio.

--
##### Solución:

El kernel de la matriz $T-1I$ es $$\left(\begin{array}{cc} 2 & 2 \\ 1 & 1 \end{array}\right)$$ y por lo tanto, el vector de la forma $(1,-1)$ es un vector propio asociado a $1.$

---
##### Ejemplo 6:

> Sabemos que $5$ es valor propio de la transformación $T(x,y,z)=(0,x+2y-7z,-2x-3y-2z).$ Encuentre un vector propio asociado a este valor propio.

--
<br/><br/>
##### Solución:

El kernel de la matriz $T-5I$ es $$\left(\begin{array}{ccc} -5 & 0 & 0 \\ 1 & -3 & -7 \\ -2 & -3 & -7 \end{array}\right)$$ y por lo tanto, el vector de la forma $(0,7,3)$ es un vector propio asociado a $5.$

