---
title: "Introducción al Análisis Vectorial"
subtitle: "Sesión 03"
author: 
  - "Alejandro Ucan"
date: '`r Sys.Date()`'
output:
  xaringan::moon_reader:
    css: xaringan-themer.css
    nature:
      slideNumberFormat: "%current%"
      highlightStyle: github
      highlightLines: true
      ratio: 16:9
      countIncrementalSlides: true
---

```{r setup, include=FALSE}
options(htmltools.dir.version = FALSE)
knitr::opts_chunk$set(
  fig.width=9, fig.height=3.5, fig.retina=3,
  out.width = "100%",
  cache = FALSE,
  echo = FALSE,
  message = FALSE, 
  warning = FALSE,
  hiline = TRUE
)
```

```{r xaringan-themer, include=FALSE, warning=FALSE}
library(xaringanthemer)
style_duo_accent(
  primary_color = "#000080",
  secondary_color = "#f2f3f4",
  inverse_header_color = "#00147e"
)
```

```{r xaringan-editable, echo=FALSE}
xaringanExtra::use_editable(expires = 1)
xaringanExtra::use_scribble()
```
# Objetivos:

 * Introducir los campos vectoriales y sus gráficas. <br/> <br/>
 * Calcular límites en campos vectoriales. <br/> <br/>
 * Conocer las razones de cambio a través de un campo vectorial.

---
# Campos vectoriales

> __Definición:__ Una _función vectorial_ es una función que asigna a cada vector de un conjunto $A\subset \mathbb{R}^n$ un vector de $\mathbb{R}^m.$ <br/><br/> En símbolos, $$f:A\subset \mathbb{R}^n\to \mathbb{R}^m.$$ <br/><br/> Si $m=1$ decimos que la función es un _campo escalar_ y si $m>1$ decimos que la función es un _campo vectorial_.

#### Ejemplos:

1. $f(x,y)=x^2+y^2+2$ es un campo escalar. <br/><br/>
2. $f(x,y)=(x^2+y^2+2,x+y)$ es un campo vectorial.
3. Los grafos de direcciónes de viento o corrientes oceanicas.

---
## Gráfica de un campo vectorial

> La gráfica de un campo vectorial $f:\mathbb{R}^n\to \mathbb{R}^m$ es el conjunto de todos los vectores $(\vec{x},f(\vec{x}))$ en $\mathbb{R}^{n+m}.$ Si bien es complicado realizar un bosquejo de esta, usualmente lo que hacemos en espacios de dimensión $2$ o $3$ es realizar un bosquejo de los vectores $f(\vec{x})$ en cada punto $\vec{x}$ del dominio.

---
# Límites

> Sea $f:\mathbb{R}^m\to \mathbb{R}^n$ una función (con $n=1,2,3$). Decimos que la función $f$ tiende a $\vec{L}$ cuando $\vec{x}$ tiende a $\vec{x}_0$ si sucede que para cada _entorno_ $U$ de $\vec{L}$ existe un _entorno_ $V$ de $\vec{x_0}$ tal que $$f(V)\subset U.$$ <br/><br/>
En símbolos escribimos, $$\lim_{\vec{x}\to \vec{x}_0}f(\vec{x})=\vec{L}.$$

---
# Ejemplo:

Por ejemplo, si consideramos el campo vectorial $f(x,y)=(x+y+2,x+y)$ y queremos calcular el límite de $f$ cuando $(x,y)$ tiende a $(0,0).$ <br/><br/> Para esto, consideremos un entorno $U$ de $(2,0)$, por ejemplo, $U=B((2,0),1)$ (o séa, la bola de radio $1$ centrada en $(2,0)$). <br/><br/> Entonces, si queremos que $f(V)\subset U$ para algún entorno $V$ de $(0,0)$, entonces necesitamos que $f(V)$ esté contenido en $U.$ 

Para esto, $|f(x,y)-(2,0)|<1,$ esto implica que $$\sqrt{(x+y+2-2)^2+(x+y-0)^2}<1.$$ Lo que es equivalente a $$\sqrt{2}|x+y|<1.$$ Entonces, si consideramos $V=B((0,0),1/2\sqrt{2})$, entonces $f(V)\subset U.$

---
# Continuidad en Campos vectoriales

> __Definición:__ Sea $f:A\subset \mathbb{R}^n\to \mathbb{R}^m$ un campo vectorial. Diremos que $f$ es _continua_ si para todo $\vec{x}_0\in A$ se cumple que $$\lim_{\vec{x}\to \vec{x}_0}f(\vec{x})=f(\vec{x}_0).$$ 

##### Nota:

Para fines prácticos, la continuidad de un campo vectorial está dada a través de la continuidad de sus funciones componente. Si estas funciones componente son continuas, entonces el campo vectorial total es continuo.
---
# Ejemplo:

- La función $f(x,y)=(3x+2,2y-3)$ es continua en todo $\mathbb{R}^2.$ <br/>
- La función $f(x,y)=(\sin(x),\cos(y))$ es continua para todo vector de $\mathbb{R}^2.$ <br/>

- La función $f(x,y,z)=\left(\frac{1}{x+y},z,3x+2z\right)$ es continua para todo vector de $\mathbb{R}^3$ excepto para aquellos donde $x+y=0.$ <br/>
---
# Campo Gradiente

> __Definición:__ Dada una función escalar $f:\mathbb{R}^n\to\mathbb{R},$ podemos definir un campo vectorial asociado a $f$ conocido como _campo gradiente_ definida como las razones de cambio de la función $f$ en todas las direcciones estándares $$\nabla f=\left(\frac{\partial f}{\partial x_1},\frac{\partial f}{\partial x_2},\cdots,\frac{\partial f}{\partial x_n}\right).$$

#### Ejemplo:

Si $f(x,y,z)=\sqrt{x^2+y^2+z^2},$ entonces el campo gradiente asociado es $$\nabla f= \left(\frac{x}{\sqrt{x^2+y^2+z^2}},\frac{y}{\sqrt{x^2+y^2+z^2}},\frac{z}{\sqrt{x^2+y^2+z^2}}\right).$$

---
## Derivadas Direccionales

> Supongamos que $f:\mathbb{R}^n\to\mathbb{R}$ es una función y $p$ es una partícula que recorre una curva $c:[a,b]\to\mathbb{R}^n$ en el espacio. <br/><br/> La _derivada direccional_ de $f$ en la dirección de $c$ en el punto $t$ es $$\frac{d}{dt}f(c(t))=\lim_{h\to 0}\frac{f(c(t+h))-f(c(t))}{h}.$$

##### Nota:
La derivada direccional nos permite conocer la razón de cambio de una partícula cuando recorre un camino en particular.

---
#### Ejemplo:

> Un insecto se halla en un medio tóxico, y los niveles de toxicidad se distribuyen mediante la función $$f(x,y)=\frac{1}{x^2+y^2+1}.$$ Si el insecto se encuentra en el punto $(1,1)$ y se mueve en la dirección del vector $v=(1,1)$, ¿cuál es la razón de cambio de la toxicidad en el punto $(1,1)$?

---
## Aplicaciones del Campo Gradiente. 

> __Proposición:__ Sea $f:\mathbb{R}^n\to\mathbb{R}$ y $c:[0,1]\to\mathbb{R}^n$ una curva. La derivada direccional de $f$ en la dirección $c'(t)$ en el tiempo $t$ está dada por $$\nabla f(c(t))\cdot \frac{c'(t)}{|c'(t)|}.$$ 
<br/><br/><br/>

---
# Actividad

1. Pruebe que la definición de derivada direcciónal no depende de la curva. Es decir, si $c_1$ y $c_2$ son dos curvas que pasan por el punto $p$ y tienen la misma dirección en $p$, entonces las derivadas direccional coinciden. <br/><br/>
2. Si la razón de cambio total en una dirección es el valor absoluto de la derivada direccional. Pruebe que el vector gradiente de una función $f$ en $p$ es el vector unitario que maximiza la razón de cambio total de $f$ en $p.$ <br/><br/>