---
title: "Diferenciación compleja"
subtitle: "Sesión 18"
author: 
  - "Alejandro Ucan"
date: '`r Sys.Date()`'
output:
  xaringan::moon_reader:
    css: xaringan-themer.css
    nature:
      slideNumberFormat: "%current%"
      highlightStyle: github
      highlightLines: true
      ratio: 16:9
      countIncrementalSlides: true
---

```{r setup, include=FALSE}
options(htmltools.dir.version = FALSE)
knitr::opts_chunk$set(
  fig.show =('asis'),
  dev='png',
	message = FALSE,
	warning = FALSE,
	cache = FALSE,
	hiline = TRUE,
	out.width = "90%"
)
```

```{r xaringan-themer, include=FALSE, warning=FALSE}
library(xaringanthemer)
style_duo_accent(
  primary_color = "#000080",
  secondary_color = "#f2f3f4",
  inverse_header_color = "#00147e"
)
```

```{r xaringan-editable, echo=FALSE}
xaringanExtra::use_editable(expires = 1)
xaringanExtra::use_scribble()
```

```{r xaringan-logo, echo=FALSE}
xaringanExtra::use_logo(
  image_url = "https://github.com/alxcn/TecLogoEIC/blob/9562a53875418e749a296c85808a19c85fc4be74/IngenieriaCiencias_Horizontal_RGB.png",
  position = xaringanExtra::css_position(top = "2em", right = "2em")
)
```
# Objetivos:

 * Conocer la definición de derivada (compleja). <br/><br/>
 * Deducir las ecuaciones de Cauchy-Riemann y sus implicaciones diferenciables. <br/><br/>
 * Definir la propiedad de holomorficidad en las funciones y otras propiedades relacionadas a la derivación compleja. <br/><br/>

---
# Recordemos

> __Definición:__ Una función compleja es una regla de asignación $f$ definida en un dominio $D$ y uni-valuada (en caso que existan multiples valores tomaremos el de la rama principal). Más aún, existen dos funciones reales $u(x,y)$ y $v(x,y)$ tales que $$f(x+iy)=u(x,y)+iv(x,y).$$
<br/>
__Definición:__ Dada una función compleja $f=u+iv,$ diremos que el límite de $f$ cuando $z=x+iy$ tiende a $z_0=x_0+iy_0$ es $L=x_L+iy_L,$ $$\lim_{z\to z_0}f=L$$ si y sólo si $$\lim_{(x,y)\to(x_0,y_0)}u=x_L\mbox{ y }\lim_{(x,y)\to(x_0,y_0)}v=y_L.$$<br/> Diremos además que la función es continua si además $x_L=u(x_0,y_0)$ y $y_L=v(x_0,y_0).$

---
# Diferenciación (compleja)

> Sea $f$ una función y $z_0$ un punto interior de su dominio. Definimos la _derivada_ de $f$ en $z_0,$ como el límite: $$\frac{d\,f}{dz}=\lim_{z\to z_0}\frac{f(z)-f(z_0)}{z-z_0}.$$ Si el límite existe, entonces diremos que $f$ es _diferenciable_ en $z_0.$

__Ejemplo:__ Supongamos que $f(z)=z^2.$ Veamos que $f$ es diferenciable en todo $\mathbb{C}.$ Escribiendo $\Delta z= z_0-z$ y $\Delta w=f(z+\Delta z)-f(z),$ notemos que $$f'(z)=\lim_{\Delta z\to 0}\frac{\Delta w}{\Delta z}=\lim_{\Delta z\to 0}\frac{(z+\Delta z)^2-z^2}{\Delta z}=\lim_{\Delta z\to 0}(2z+\Delta z)=2z.$$

---
## Continuidad no implica diferenciabilidad.

__Ejemplo:__ ¿Qué pasa con la función $f(z)=|z|^2$ en $z=0$? ¿Es diferenciable? ¿Es diferenciable en $z\neq 0$?

$$ \frac{\Delta w}{\Delta z}=\frac{(z+\Delta z)(\overline{z}+\overline{\Delta z})-z\overline{z}}{\Delta z}=\overline{z}+\overline{\Delta z}+z\frac{\overline{\Delta z}}{\Delta z},$$
  * Cuando $z=0,$ $f'(0)=0.$ <br/><br/>
  * Cuando $z\neq 0,$ la derivada no existe.
      * Si $z\to 0$ por valores reales $\frac{\Delta w}{\Delta z}=z+\overline{z}.$ <br/>
      * Si $z\to 0$ por valores imaginarios, $\frac{\Delta w}{\Delta z}=\overline{z}-z.$
---
## Reglas de Derivación:

> __Teorema:__ Supongamos que $f$ y $g$ son funciones diferenciables, entonces: <br/>
  * $\frac{d}{dz}c=0$ donde $c\in \mathbb{C}.$ <br/>
  * $\frac{d}{dz}[c f(z)]= c\frac{df}{dz}.$ <br/>
  * $\frac{d}{dz}[f(z)+g(z)]=\frac{df}{dz}+\frac{dg}{dz}.$ <br/>
  * $\frac{d}{dz}[f(z)g(z)]=g\cdot\frac{df}{z}+f\cdot\frac{dg}{dz}.$ <br/>
  * Si $g(z)\neq 0$, $\frac{d}{dz}\left[\frac{f(z)}{g(z)}\right]=\frac{g(z)f'(z)-f(z)g'(z)}{[g(z)]^2}.$ <br/>
  * Para cada $n\in \mathbb{N},$ $\frac{d}{dz}z^n=n z^{n-1}.$ <br/>
  * $\frac{d}{dz}[f(g(z))]=f'(g(z))\cdot g'(z).$
  
---
## Reglas de Derivación:

> __Ejemplo:__ Calcule la derivada de las siguientes funciónes:
  * $f(z)=3z^2+3z-2+i,$
  * $f(z)=(z-2)(3iz^2+2+i),$
  * $f(z)=\frac{3z+i}{-2z-1-i},$
  * $f(z)=(2z^2+i)^5.$
  

---
# Ecuaciones de Cauchy-Riemann

Supongamos que localmente, $$f(x+iy)=u(x,y)+iv(x,y).$$ Entonces, $\Delta z=\Delta x+i\Delta y,$ y la el cociente de incrementos se ve $$\frac{f(z+\Delta z)-f(z)}{\Delta z}=\frac{u(x+\Delta x,y+\Delta y)-u(x,y)+i[v(x+\Delta x,y+\Delta y)-v(x,y)]}{\Delta x+i \Delta y}$$

* Si tomo la dirección real, $\Delta z=\Delta x+i0,$ entonces $$f'(z)=\frac{\partial}{\partial x}u(x,y)+ i \frac{\partial}{\partial x}v(x,y).$$

* Si tomo la dirección imaginaria, $\Delta z= 0 +i\Delta y,$ entonces $$f'(z)=\frac{\partial }{\partial y}v(x,y)-i\frac{\partial }{\partial y}u(x,y).$$

---
# Ecuaciones de Cauchy-Riemann

> De lo anterior, si la función es diferenciable ambas expresiones deben ser las mismas (por la unicidad del límite). Así que se cumple $$\frac{\partial u}{\partial x}(x,y) =\frac{\partial v }{\partial y}(x,y) \mbox{ y } \frac{\partial v}{\partial x}(x,y)=-\frac{\partial u}{\partial y}(x,y).$$ <br/><br/> Ecuaciones conocidas como __Ecuaciones de Cauchy-Riemann.__

---
## Condiciones necesarias y suficientes de diferenciabilidad

> __Teorema:__ Supongamos que $f(x+iy)=u(x,y)+iv(x,y)$ en una vecindad de $z_0.$ Entonces se cumple que:
* Si $f'(z_0)$ existe, entonces las derivadas parciales de $u$ y $v$ satisfacen las ecuaciones de Cauchy-Riemann. <br/><br/>
* Si las derivadas parciales de $u$ y $v$ existen y son continuas en $z_0,$ y satisfacen las ecuaciones de Cauchy-Riemann, entonces $f'(z_0)$ existe.

---
### Ejemplos:

> Recordemos la función $f(z)=|z|^2.$ En este caso $|x+iy|^2=x^2+y^2+i0,$ por lo que $u(x,y)=x^2+y^2$ y $v(x,y)=0.$ Las ecuaciones de Cauchy-Riemann me dicen $$2x=0\mbox{ y }2y=0$$ que se satisfacen unicamente cuando $x=y=0.$ <br/><br/>
Esta es otra manera de demostrar que $f$ no es diferenciable en $z\neq 0.$
<br/><br/><br/>
Considere la función $f(z)=\exp(z).$ ¿Para que dóminio de $f$ se cumplen las ecuaciones de Cauchy-Riemann? ¿La exponencial es diferenciable?

---
### Ejemplo:

> Compruebe que las siguientes funciones no son diferenciables:
  * $f(z)=\overline{z}.$
  * $f(z)=z-\overline{z}.$
  * $f(z)=2x+ixy^2.$
  * $f(z)=e^xe^{iy}.$

---
# Funciones Holomorfas

> __Definición:__ Una función $f$ es _holomorfa_ en $z_0$ si su derivada existe en una vecindad de $z_0$ y no solo en $z_0,$ y es holomorfa en una región $R$ si lo es para cada uno de los puntos de $R.$

__Contraejemplo:__ La función $f(z)=|z|^2$ no es holomorfa pues $f'$ sólo existe en $z=0.$

<br/><br/>

__Ejemplo:__ Todo polinomio es holomorfo en cualquier region de $\mathbb{C}.$ En particular para todo $\mathbb{C},$ por lo que se dice que los polinomios son funciones _enteras._

---
### Ejemplo:

> Compruebe que la función $f\left(re^{i\theta}\right)=\sqrt{r}e^{\frac{i\theta}{2}},$ es holomorfa para $r>0$ y $-\pi<\theta<\pi.$

---
## Derivadas de Funciones Elementales:

> Recordemos las funciones elementales: exponencial, seno, cose y logaritmos complejos. A continuación introduciremos las reglas de derivación compleja.
<br/><br/>
  * $\frac{d \exp(z)}{dz}=\exp(z)$
  * $\frac{d \sin(z)}{dz}=\cos(z)$
  * $\frac{d\cos(z)}{dz}=-\sin(z)$
  * $\frac{d\log(z)}{dz}=\frac{1}{z}$
  * $\frac{d w^z}{dz}=w^z\log(w)$
  
<br/><br/>
 __Ejemplo:__ Use las reglas anteriores para calcular la derivada de $\tan(z).$