---
title: "Funciones II"
subtitle: "Sesión 07"  
author: 
  - "Alejandro Ucan"
date: '`r Sys.Date()`'
output:
  xaringan::moon_reader:
    css: xaringan-themer.css
    nature:
      slideNumberFormat: "%current%"
      highlightStyle: github
      highlightLines: true
      ratio: 16:9
      countIncrementalSlides: true
---

```{r setup, include=FALSE}
options(htmltools.dir.version = FALSE)
knitr::opts_chunk$set(
  fig.width=5, fig.height=3.5, fig.retina=3,
  out.width = "100%",
  cache = FALSE,
  echo = FALSE,
  message = FALSE, 
  warning = FALSE,
  hiline = TRUE
)
```

```{r xaringan-themer, include=FALSE, warning=FALSE}
library(xaringanthemer)
style_duo_accent(
  primary_color = "#f6b26b",
  secondary_color = "#fc8100",
  inverse_header_color = "#5E4701"
)
```

```{r xaringan-editable, echo=FALSE}
xaringanExtra::use_editable(expires = 1)
xaringanExtra::use_scribble()
```
# Objetivos:

 * Aprender a evaluar una función. <br/> <br/>
 * Realizar una tabulación para una función. <br/> <br/>
 * Realizar la gráfica asociada a una función. <br/> <br/>

---
# ¿Cómo evaluar una función?

<span style="font-size:25px"> Dada la función $f:\mathbb{R}\to\mathbb{R}$ dada por la expresión $f(x)=x^2-1.$ Tomemos cualquier número en el dominio: $\mathbb{R}.$
<br/><br/><br/>
> * $f(3)=$
<br/><br/><br/>
* $f(-1)=$
<br/><br/><br/>
* $f(0)=$
<br/><br/><br/>
* $f(3.1)=$

---
# ¿Qué es una tabulación?

<span style="font-size:25px"> Consideremos aún la función $f(x)=x^2-1.$ Para tabular necesitamos una serie de datos ordenados en el dominio.
.pull-left[
```{r make table, results='asis'}
table=matrix(NA,nrow=5,ncol=2)
colnames(table)=c("x","f(x)")
table[1,]=c(-2,"")
table[2,]=c(-1,"")
table[3,]=c(0,"")
table[4,]=c(1,"")
table[5,]=c(2,"")

library(knitr)
kable(table)
```
]
---
# ¿Cómo gráficar una función?

<iframe src="https://www.geogebra.org/classic/QvtDXhyN?embed" width="700" height="400" allowfullscreen style="border: 1px solid #e4e4e4;border-radius: 4px;" frameborder="0"></iframe>
---
# Ejemplo 1: $f(x)=3$

<iframe src="https://www.geogebra.org/classic/QvtDXhyN?embed" width="700" height="400" allowfullscreen style="border: 1px solid #e4e4e4;border-radius: 4px;" frameborder="0"></iframe>

---
# Ejemplo 2: $f(x)=x$

<iframe src="https://www.geogebra.org/classic/QvtDXhyN?embed" width="700" height="400" allowfullscreen style="border: 1px solid #e4e4e4;border-radius: 4px;" frameborder="0"></iframe>
---
# Ejemplo 3: $f(x)=\sqrt{x}$

<iframe src="https://www.geogebra.org/classic/QvtDXhyN?embed" width="700" height="400" allowfullscreen style="border: 1px solid #e4e4e4;border-radius: 4px;" frameborder="0"></iframe>
