---
title: "Divergencia y Rotacional"
subtitle: "Sesión 04"
author: 
  - "Alejandro Ucan"
date: '`r Sys.Date()`'
output:
  xaringan::moon_reader:
    css: xaringan-themer.css
    nature:
      slideNumberFormat: "%current%"
      highlightStyle: github
      highlightLines: true
      ratio: 16:9
      countIncrementalSlides: true
---

```{r setup, include=FALSE}
options(htmltools.dir.version = FALSE)
knitr::opts_chunk$set(
  fig.width=9, fig.height=3.5, fig.retina=3,
  out.width = "100%",
  cache = FALSE,
  echo = FALSE,
  message = FALSE, 
  warning = FALSE,
  hiline = TRUE
)
```

```{r xaringan-themer, include=FALSE, warning=FALSE}
library(xaringanthemer)
style_duo_accent(
  primary_color = "#000080",
  secondary_color = "#f2f3f4",
  inverse_header_color = "#00147e"
)
```

```{r xaringan-editable, echo=FALSE}
xaringanExtra::use_editable(expires = 1)
xaringanExtra::use_scribble()
```
# Objetivos:

 * Conocer la interpretación de nabla como un operador lineal. <br/><br/>
 * Conocer la definición de divergencia y rotacional de un campo vectorial. <br/><br/>
 * Interpretar la divergencia y rotacional de un campo vectorial. <br/><br/>

---
# $C^{\infty}(\mathbb{R}^3)$

Consideremos el espacio de funciones $C^{\infty}(\mathbb{R}^3)$, es decir, el conjunto de funciones continuas y derivables infinitas veces en $\mathbb{R}^3$. <br/><br/> Este es un **espacio vectorial** considerando la suma de funciones y la multiplicación por reales.
---
# Operador Nabla

> __Definición:__ El _operador nabla_ denotado por $\nabla$ y definido por $$\nabla=\partial_x\mathbf{i}+\partial_y\mathbf{j}+\partial_z\mathbf{k}$$ es un operador (transformación lineal) diferencial en $C^{\infty}(\mathbb{R}^3)$. <br/><br/>

---
# Divergencia

> __Definición:__ La _divergencia_ de un campo vectorial $\mathbf{F}$, denotada por $\nabla\cdot\mathbf{F}$, es la función escalar definida por $$\nabla\cdot\mathbf{F}=\partial_xF_x+\partial_yF_y+\partial_zF_z$$ <br/><br/>

#### Ejemplo

1. Si $\mathbf{F}(x,y,z)=x^2\mathbf{i}+y^2\mathbf{j}+z^2\mathbf{k}$, entonces $\nabla\cdot\mathbf{F}=2x+2y+2z$. <br/><br/>
2. Si $\mathbf{F}(x,y,z)=x\mathbf{i}+y\mathbf{j}+z\mathbf{k}$, entonces $\nabla\cdot\mathbf{F}=3$.
---
## Interpretación de la divergencia

Supongamos que tenemos un fluido que se mueve a velocidad dada por el campo $\mathbf{V}$ con una densidad $\varrho$ y queremos observar que sucede con el flujo en una curva: $$\varrho(\mathbf{r}(t))\mathbf{V}(\mathbf{r}(t)).$$<br/><br/>
Queremos calcular la _razón de cambio_ del flujo en una unidad de volumen $\Delta x\Delta y\Delta z.$

---

---
# Rotacional

> __Definición:__ El _rotacional_ de un campo vectorial $\mathbf{F}$, denotado por $\nabla\times\mathbf{F}$, es el campo vectorial definido por $$\nabla\times\mathbf{F}=\left(\partial_yF_z-\partial_zF_y\right)\mathbf{i}+\left(\partial_zF_x-\partial_xF_z\right)\mathbf{j}+\left(\partial_xF_y-\partial_yF_x\right)\mathbf{k}$$ <br/><br/>

#### Ejemplo

Si $\mathbf{F}=-y\mathbf{i}+x\mathbf{j}$, entonces $\nabla\times\mathbf{F}=2\mathbf{k}$.

---
# Propiedades del Rotacional y la Divergencia

> **Teorema:** Para cualquier función diferenciable $f:\mathbb{R}^3\to\mathbb{R},$ se cumple que $$\nabla\times(\nabla f)=\mathbf{0}.$$
<br/>

--
##### Sketch:


---
#### Ejemplo:

Considera un cuerpo sólido y rígido en $\mathbb{R}^3$ $B$ que gira al rededor de un eje $L$ con velocidad angular $\mathbf{\omega}$. <br/><br/> Si $\mathbf{v}$ es la velocidad de una partícula en el cuerpo, entonces $\nabla\times\mathbf{v}=2\mathbf{\omega}\times\mathbf{v}.$

---
# Interpretación del Rotacional:


---
# Propiedades del Rotacional y la Divergencia

> **Teorema:** Para cualquier campo vectorial $\mathbf{F}$ se cumple $$\nabla\cdot(\nabla\times\mathbf{F})=0.$$
<br/>

--
#### Sketch:


---
# Actividad 

1. Calcula la divergencia del campo $\mathbf{F}=e^x\cos(y)\mathbf{i}+e^y \sin(x)\mathbf{j}+z^2\mathbf{k}$ y el rotacional del campo $\mathbf{F}=x\mathbf{i}+y\mathbf{j}+z\mathbf{k}$.
1. Calcula la divergencia y el rotacional del campo $\mathbf{F}=\frac{x}{\sqrt{x^2+y^2+z^2}}\mathbf{i}+\frac{y}{\sqrt{x^2+y^2+z^2}}\mathbf{j}+\frac{z}{\sqrt{x^2+y^2+z^2}}\mathbf{k}.$
1. Si $\phi$ es una función escalar y $\mathbf{V}$ es un campo vectorial. Prueba que $$\nabla \cdot (\phi\mathbf{V})=\nabla\phi \cdot \mathbf{V}+\phi(\nabla \cdot \mathbf{V}).$$

---
# Actividad

1. Pruebe que $nabla\times(F\cdot G)=F\times\nabla\times G-G\times\nabla\times F.$
1. Sea $V(x,y,z)=-y\mathbf{i}+x\mathbf{j},$ $W(x,y,z)=V(x,y,z)/(x^2+y^2)^{1/2}$ y $Y(x,y,z)=V(x,y,z)/(x^2+y^2).$ Calcula la divergencia y el rotacional del los tres campos. Halla las líneas de flujo y ¿Cómo se vería la pequeña rueda con aspas en cada campo?