---
title: "Series de funciones complejas"
subtitle: "Sesión 19"
author: 
  - "Alejandro Ucan"
date: '`r Sys.Date()`'
output:
  xaringan::moon_reader:
    css: xaringan-themer.css
    nature:
      slideNumberFormat: "%current%"
      highlightStyle: github
      highlightLines: true
      ratio: 16:9
      countIncrementalSlides: true
---

```{r setup, include=FALSE}
options(htmltools.dir.version = FALSE)
knitr::opts_chunk$set(
  fig.show =('asis'),
  dev='png',
	message = FALSE,
	warning = FALSE,
	cache = FALSE,
	hiline = TRUE,
	out.width = "90%"
)
```

```{r xaringan-themer, include=FALSE, warning=FALSE}
library(xaringanthemer)
style_duo_accent(
  primary_color = "#000080",
  secondary_color = "#f2f3f4",
  inverse_header_color = "#00147e"
)
```

```{r xaringan-editable, echo=FALSE}
xaringanExtra::use_editable(expires = 1)
xaringanExtra::use_scribble()
```

```{r xaringan-logo, echo=FALSE}
xaringanExtra::use_logo(
  image_url = "https://github.com/alxcn/TecLogoEIC/blob/9562a53875418e749a296c85808a19c85fc4be74/IngenieriaCiencias_Horizontal_RGB.png",
  position = xaringanExtra::css_position(top = "2em", right = "2em")
)
```
# Objetivos:

 * Introducir la fórmula integral de Cauchy. <br/><br/>
 * Introducir el concepto de Series y su convergencia. <br/><br/>
 * Definir las series de funciones asociadas a una función compleja  (Taylor y Laurent). <br/><br/>

---
# La fórmula Integral de Cauchy

> __Teorema:__ Sea $f$ una función holomorfa dentro y en un contorno simple cerrada $C,$ orientadas positivamente. Si $z_0$ es un punto interior a $C,$ entonces $$f(z_0)=\frac{1}{2\pi i} \int_C \frac{f(z)}{z-z_0}dz.$$

### Ejemplo:

Calcula $\displaystyle{\int_C \frac{zdz}{(9-z^2)(z+i)}=\frac{\pi}{5}},$ donde $C$ es el circulo $|z|=2.$
---
# Sucesiones y Series

> __Definición:__ una serie es una función $f:\mathbb{N}\to \mathbb{C}$ que asigna a cada natural un número complejo $$n\mapsto z_n$$ y usualmente se denota como $(z_n)$ como un vector con "infinitas" entradas.

### Ejemplos:

---
## Convergencia:

> __Definición:__ decimos que una sucesión $(z_n)$ es __convergente__ si existe un complejo $w$ que cumple con la siguiente propiedad $$|z_n-w|<\varepsilon \mbox{ para todo} n\geq N.$$ Al complejo $w$ se le conoce como __límite__ de la sucesión. <br/><br/>
Si no existe el límite, decimos que la sucesión es __divergente.__

---
## Ejemplos:

> Consideremos la función $f(n)=1/n.$ Esta es convergente. Por lo contrario, la sucesión $f(n)=n^2$ es divergente.

<br/><br/>
> __Teorema:__ Sea $(z_n)$ convergente a $z.$ Y consideremos que $z_n=x_n+iy_n.$ Si $(x_n)$ y $(y_n)$ son convergentes a $x$ y $y$ respectivamente. Entonces, $z=x+iy.$

---
## Series

> __Definición:__ una __serie__ es una _sucesión_ particular definida por sumas, es decir, $(S_n)$ donde $$S_n=\sum_{j=1}^n z_n.$$

### Ejemplo:

Consideremos la serie dada por la sumas parciales de la sucesión $z_n=\frac{1}{2^n},$ es una serie convergente. Al igual que la serie dada por la suma de la sucesión $z_n=i^n.$

---
## Series de Potencias:

> __Definición:__ Una serie de potencias es una serie dada de la forma: $$a_0+\sum_{n=1}^N a_n(z-z_0)^n.$$

<br/><br/>
__Teorema:__ Sea $f$ una función analítica en un disco $C_0$ con centro $z_0$ y radio $r_0.$ Para un punto $z\in C_0$ definimos $$f(z)=f(z_0)+f'(z_0)(z-z_0)+\frac{f''(z_0)}{2!}(z-z_0)^2+\cdots+ \frac{f^{(n)}(z_0)}{n!}(z-z_0)^n+\cdots$$
y es convergente cuando $|z-z_0|<r_0.$

---
### Sketch de la prueba:

Por la fórmula integral de Cauchy, tenemos $$f(z)=\frac{1}{2\pi i}\int_{C_1}\frac{f(s)ds}{s-z}.$$

Notemos que $$\frac{1}{s-z}=\left(\frac{1}{s-z_0}\right)\left(\frac{1}{1-\frac{z-z_0}{s-z_0}}\right)$$ y aplicando la identidad de Legendre $$\frac{1}{s-z}=\left(\frac{1}{s-z_0}\right) \left(1+\frac{z-z_0}{s-z_0}+\cdots +\left(\frac{z-z_0}{s-z_0}\right)^{N-1}+\frac{1}{1-\frac{z-z_0}{s-z_0}}\left(\frac{z-z_0}{s-z_0}\right)^N\right)$$

---
Lo anterior implica que $$\frac{f(s)}{s-z}=\frac{f(s)}{s-z_0}+\frac{f(s)}{(s-z_0)^2}(z-z_0)+\cdots$$

y además sabemos que $$\frac{1}{2\pi i}\int_{C_1}\frac{f(s)ds}{(s-z_0)^{n+1}}=\frac{1}{n!}f^{(n)}(z_0).$$

---
### Ejemplo:

Encuentre la expansión en serie de potencias de $f(z)=\exp(z)$ al rededor de $0.$

---
### Ejemplo:

A partir de lo anterior, deduzca la serie de potencias de $f(z)=\sin(z)$ al rededor de $z=0.$

---
### Ejemplo:

Calcula la expansión en series de la función $f(z)=(1+z)^{-1}$ al rededor del cero.

---

## Series de Laurent

Supongamos que $C_1$ y $C_2$ son dos circulos concentricos a un punto $z_0$ con radios $r_1$ y $r_2$ respectivamente. 

> __Teorema:__ Si $f$ es analítica en $C_i$ y en el anillo que acotan, entonces en cada punto $z$ en el dominio se tiene que $$f(z)=\sum_{n=0}^\infty a_n (z-z_0)^n + \sum_{n=1}^\infty \frac{b_n}{(z-z_n)^n},$$ donde $$a_n=\frac{1}{2\pi i}\int_{C_1}\frac{f(s)ds}{(s-z_0)^{n+1}}$$ $$b_n=\frac{1}{2\pi i}\int_{C_2} \frac{f(s)}{(s-z_0)^{-n+1}}.$$
