<<<<<<< Updated upstream
---
title: "Transformada de Laplace"
subtitle: "Sesión 09"
author: 
  - "Alejandro Ucan"
date: '`r Sys.Date()`'
output:
  xaringan::moon_reader:
    css: xaringan-themer.css
    nature:
      slideNumberFormat: "%current%"
      highlightStyle: github
      highlightLines: true
      ratio: 16:9
      countIncrementalSlides: true
---

```{r setup, include=FALSE}
options(htmltools.dir.version = FALSE)
knitr::opts_chunk$set(
  fig.width=9, fig.height=3.5, fig.retina=3,
  out.width = "100%",
  cache = FALSE,
  echo = FALSE,
  message = FALSE, 
  warning = FALSE,
  hiline = TRUE
)
```

```{r xaringan-themer, include=FALSE, warning=FALSE}
library(xaringanthemer)
style_duo_accent(
  primary_color = "#000080",
  secondary_color = "#f2f3f4",
  inverse_header_color = "#00147e"
)
```

```{r xaringan-editable, echo=FALSE}
xaringanExtra::use_editable(expires = 1)
xaringanExtra::use_scribble()
```

```{r xaringan-logo, echo=FALSE}
xaringanExtra::use_logo(
  image_url = "https://github.com/alxcn/TecLogoEIC/blob/9562a53875418e749a296c85808a19c85fc4be74/IngenieriaCiencias_Horizontal_RGB.png",
  position = xaringanExtra::css_position(top = "2em", right = "2em")
)
```
# Objetivos de la Sesión

* Motivar la transformada de Laplace. <br/><br/>
* Definir la transformada de Laplace. <br/><br/>
* Calcular la transformada de Laplace.

---
# Transformadas Integrales

### Motivación:

> La derivada y la anti-derivada son transformaciones de funciones, y se pueden pensar como transformaciones lineales.

<br/><br/><br/><br/>

> Podemos definir funciones a traves de integrales.


---
### Motivación:

Problemas dificiles de resolver en su presentación original, que transformados pueden ser mas sencillos. La _tranformada integral_ mapea una ecuación en su "dominio" original en otro "dominio" de tal manera que la manipulación de la ecuación sea más sencilla que originalmente y la solución puede ser reconvertirse al dominio original.

---
## Formalismo

> __Definición:__ una transformada integral es una mapeo $T$ entre espacios de funciones dada por $$T(f)(u)=\int_{t_1}^{t_2}f(t)K(t,u)dt,$$ la función $K(t,u)$ se le conoce como __kernel__ o __núcleo__ de la transformación. <br/><br/> Es posible definir una transformada inversa: $$T^{-1}(g)(t)=\int_{u_1}^{u_2} g(u)K^{-1}(t,u)du.$$ <br/><br/> A $K(t,u)$ se le conoce como Kernel de la transformada.

---
# La transformada de Laplace

> __Definición:__ la _transformada de Laplace_ definida para funciones $f(t)$ con $t\geq 0$ es la función $F(s)$ definida por $$F(s)=\int_0^\infty f(t)e^{-st}dt=\lim_{b\to\infty}\int_0^b f(t)e^{-st}$$ donde $s$ es un parametro. <br/><br/> La notación usual para la transformada de Laplace es $\mathcal{L}\{f(t)\}=F(s).$

---
### Ejemplo:

> Calcule las transformadas de Laplace de las funciones $f(t)=1$ y $f(t)=t.$


---
### Actividad en clase:

> Utilizando la definición de la transformada de Laplace, comprueba que se cumple: <br/><br/>
  * $\mathcal{L}\{f\}=\frac{2}{s^3}$ para $f(t)=t^2.$ <br/><br/>
  * $\mathcal{L}\{f\}=\frac{1}{s-a}$ para $f(t)=e^{at}.$ <br/><br/>
  * $\mathcal{L}\{f\}=\frac{s}{s^2+b^2}$ para $f(t)=\cos(bt).$ <br/><br/>
  
---
### La ventaja

> La ventaja de la transformada de Laplace es que es un calculo que se hace una sola vez, y que existen fórmulas preescritas para que las utilicemos de manera directa. 

<br/><br/>
> __Teorema:__ Se cumple que:
  * $\mathcal{L}\{1\}=\frac{1}{s}.$
  * $\mathcal{L}\{t^n\}=\frac{n!}{s^{n+1}}.$
  * $\mathcal{L}\{e^{at}\}=\frac{1}{s-a}.$
  * $\mathcal{L}\{\sin(kt)\}=\frac{k}{s^2+k^2}.$
  * $\mathcal{L}\{\cos(kt)\}=\frac{s}{s^2+k^2}.$

---

## Propiedades de la Transformada de Laplace

> __Linealidad:__ Sean $f$ y $g$ dos funciones definidad en $[0,\infty)$ tales que sus transformadas de Laplace existen, entonces se cumple $$\mathcal{L}\{f+g\}=\mathcal{L}\{f\}+\mathcal{L}\{g\}.$$ Además, si $c$ es una constante, $$\mathcal{L}\{cf\}=c\mathcal{L}\{f\}.$$

---
### Ejemplo

> Utilizando la linealidad de la transformada de Laplace, calcula las transformadas de las siguientes funciones: <br/><br/>
  * $f(t)=-5+3t+4t^2$
  * $f(t)=e^{t}+e^{-3t}$
  * $f(t)=-3t^3+\cos(4t).$
  * $f(t)=\frac{\sin(3t)-\cos(4t)}{5}$
=======
---
title: "Transformada de Laplace"
subtitle: "Sesión 09"
author: 
  - "Alejandro Ucan"
date: '`r Sys.Date()`'
output:
  xaringan::moon_reader:
    css: xaringan-themer.css
    nature:
      slideNumberFormat: "%current%"
      highlightStyle: github
      highlightLines: true
      ratio: 16:9
      countIncrementalSlides: true
---

```{r setup, include=FALSE}
options(htmltools.dir.version = FALSE)
knitr::opts_chunk$set(
  fig.width=9, fig.height=3.5, fig.retina=3,
  out.width = "100%",
  cache = FALSE,
  echo = FALSE,
  message = FALSE, 
  warning = FALSE,
  hiline = TRUE
)
```

```{r xaringan-themer, include=FALSE, warning=FALSE}
library(xaringanthemer)
style_duo_accent(
  primary_color = "#000080",
  secondary_color = "#f2f3f4",
  inverse_header_color = "#00147e"
)
```

```{r xaringan-editable, echo=FALSE}
xaringanExtra::use_editable(expires = 1)
xaringanExtra::use_scribble()
```

```{r xaringan-logo, echo=FALSE}
xaringanExtra::use_logo(
  image_url = "https://github.com/alxcn/TecLogoEIC/blob/9562a53875418e749a296c85808a19c85fc4be74/IngenieriaCiencias_Horizontal_RGB.png",
  position = xaringanExtra::css_position(top = "2em", right = "2em")
)
```
# Objetivos de la Sesión

* Motivar la transformada de Laplace. <br/><br/>
* Definir la transformada de Laplace. <br/><br/>
* Calcular la transformada de Laplace.

---
# Transformadas Integrales

### Motivación:

> La derivada y la anti-derivada son transformaciones de funciones, y se pueden pensar como transformaciones lineales.

<br/><br/><br/><br/>

> Podemos definir funciones a traves de integrales.


---
### Motivación:

Problemas dificiles de resolver en su presentación original, que transformados pueden ser mas sencillos. La _tranformada integral_ mapea una ecuación en su "dominio" original en otro "dominio" de tal manera que la manipulación de la ecuación sea más sencilla que originalmente y la solución puede ser reconvertirse al dominio original.

---
## Formalismo

> __Definición:__ una transformada integral es una mapeo $T$ entre espacios de funciones dada por $$T(f)(u)=\int_{t_1}^{t_2}f(t)K(t,u)dt,$$ la función $K(t,u)$ se le conoce como __kernel__ o __núcleo__ de la transformación. <br/><br/> Es posible definir una transformada inversa: $$T^{-1}(g)(t)=\int_{u_1}^{u_2} g(u)K^{-1}(t,u)du.$$ <br/><br/> A $K(t,u)$ se le conoce como Kernel de la transformada.

---
# La transformada de Laplace

> __Definición:__ la _transformada de Laplace_ definida para funciones $f(t)$ con $t\geq 0$ es la función $F(s)$ definida por $$F(s)=\int_0^\infty f(t)e^{-st}dt=\lim_{b\to\infty}\int_0^b f(t)e^{-st}$$ donde $s$ es un parametro. <br/><br/> La notación usual para la transformada de Laplace es $\mathcal{L}\{f(t)\}=F(s).$

---
### Ejemplo:

> Calcule las transformadas de Laplace de las funciones $f(t)=1$ y $f(t)=t.$


---
### Actividad en clase:

> Utilizando la definición de la transformada de Laplace, comprueba que se cumple: <br/><br/>
  * $\mathcal{L}\{f\}=\frac{2}{s^3}$ para $f(t)=t^2.$ <br/><br/>
  * $\mathcal{L}\{f\}=\frac{1}{s-a}$ para $f(t)=e^{at}.$ <br/><br/>
  * $\mathcal{L}\{f\}=\frac{s}{s^2+b^2}$ para $f(t)=\cos(bt).$ <br/><br/>
  
---
### La ventaja

> La ventaja de la transformada de Laplace es que es un calculo que se hace una sola vez, y que existen fórmulas preescritas para que las utilicemos de manera directa. 

<br/><br/>
> __Teorema:__ Se cumple que:
  * $\mathcal{L}\{1\}=\frac{1}{s}.$
  * $\mathcal{L}\{t^n\}=\frac{n!}{s^{n+1}}.$
  * $\mathcal{L}\{e^{at}\}=\frac{1}{s-a}.$
  * $\mathcal{L}\{\sin(kt)\}=\frac{k}{s^2+k^2}.$
  * $\mathcal{L}\{\cos(kt)\}=\frac{s}{s^2+k^2}.$

---

## Propiedades de la Transformada de Laplace

> __Linealidad:__ Sean $f$ y $g$ dos funciones definidad en $[0,\infty)$ tales que sus transformadas de Laplace existen, entonces se cumple $$\mathcal{L}\{f+g\}=\mathcal{L}\{f\}+\mathcal{L}\{g\}.$$ Además, si $c$ es una constante, $$\mathcal{L}\{cf\}=c\mathcal{L}\{f\}.$$

---
### Ejemplo

> Utilizando la linealidad de la transformada de Laplace, calcula las transformadas de las siguientes funciones: <br/><br/>
  * $f(t)=-5+3t+4t^2$
  * $f(t)=e^{t}+e^{-3t}$
  * $f(t)=-3t^3+\cos(4t).$
  * $f(t)=\frac{\sin(3t)-\cos(4t)}{5}$
>>>>>>> Stashed changes
