---
title: "Teorema de Green."
subtitle: "Sesión 06"
author: 
  - "Alejandro Ucan"
date: '`r Sys.Date()`'
output:
  xaringan::moon_reader:
    css: xaringan-themer.css
    nature:
      slideNumberFormat: "%current%"
      highlightStyle: github
      highlightLines: true
      ratio: 16:9
      countIncrementalSlides: true
---

```{r setup, include=FALSE}
options(htmltools.dir.version = FALSE)
knitr::opts_chunk$set(
  fig.show =('asis'),
  dev='png',
	message = FALSE,
	warning = FALSE,
	cache = FALSE,
	hiline = TRUE,
	out.width = "90%"
)
```

```{r xaringan-themer, include=FALSE, warning=FALSE}
library(xaringanthemer)
style_duo_accent(
  primary_color = "#000080",
  secondary_color = "#f2f3f4",
  inverse_header_color = "#00147e"
)
```

```{r xaringan-editable, echo=FALSE}
xaringanExtra::use_editable(expires = 1)
xaringanExtra::use_scribble()
```
# Objetivos:

 * Establecer el teorema de Green. <br/><br/>
 * Demostrar el Teorema de Green. <br/><br/>
 * Aplicar el Teorema de Green. <br/><br/>

---
# Curvas simples de $\mathbb{R}^2$.

> __Definición:__ Unca _curva simple_ $c$ en $\mathbb{R}^2$ es una función continua $c:[a,b]\rightarrow \mathbb{R}^2$ tal que $c(t_1)\neq c(t_2)$ si $t_1\neq t_2$.

--
##### Nota:

* Una curva cerrada simple, es aquella que es simple y además $c(a)=c(b)$.
* Las curvas simples acotan un dominio $D$ (subconjunto conexo y compacto) en $\mathbb{R}^2$.

---
## Orientación estándar.

> __Convención:__ En lo que resta, tomaremos la orientación que cumpla que el dominio $D$ quede a la izquierda de la curva $c,$ la cual se le conoce como _orientación estándar_.

---
# Teorema de Green.

> __Teorema:__ Sea $D$ un dominio acotado en $\mathbb{R}^2$ cuya frontera $\partial D$ es una curva cerrada simple y $c:[a,b]\rightarrow \mathbb{R}^2$ una parametrización de $\partial D$ con orientación estándar. Si $P(x,y)$ y $Q(x,y)$ son funciones continuas en $D$ y tienen derivadas parciales continuas en $D,$ entonces se cumple que $$\int_{\partial D}P(x,y)dx+Q(x,y)dy=\int\int_D\left(\frac{\partial Q}{\partial x}-\frac{\partial P}{\partial y}\right)dxdy.$$

---
# Demostración.

> __Lema 1:__ Sea $D$ una región $y-$simple y sea $C$ su frontera. Supongamos que $P:D\to\mathbb{R}$ es una función diferenciable. Entonces $$\int_C P(x,y)dx=-\int\int_D\frac{\partial P}{\partial y}dxdy.$$

---
## Demostración.

> __Lema 2:__ Sea $D$ una región $x-$simple y sea $C$ su frontera. Supongamos que $Q:D\to\mathbb{R}$ es una función diferenciable. Entonces $$\int_C Q(x,y)dy=\int\int_D\frac{\partial Q}{\partial x}dxdy.$$

---
##### Ejemplo

> Queremos comprobar el teorema de Green para el campo $\mathbf{F}=x\mathbf{i}+xy\mathbf{j},$ donde $D$ es el circulo unitario $x^2+y^2\leq 1.$

--
##### Solución:

* La frontera de $D$ es la curva $c(t)=(\cos t,\sin t),$ con $t\in[0,2\pi].$
* Entonces, $$\int_{\partial D}P(x,y)dx+Q(x,y)dy=\int_0^{2\pi}(\cos t)(-\sin t)+(\cos t)(\cos t)(\sin t)dt=0.$$
* Por otro lado, $$\int\int_D\left(\frac{\partial Q}{\partial x}-\frac{\partial P}{\partial y}\right)dxdy=\int\int_Dydxdy=0.$$

---
## ¿Cómo usar el Teorema de Green?

> Algunos tips para usar el Teorema de Green: <br/><br/>
  * Si el dominio $D$ es fácil de expresar en lugar de la curva frontera, entonces es mejor usar el teorema de Green para calcular la integral de línea. <br/><br/>
  * Si es más simple la parametrización de la frontera que calcular la integral doble, utilizar el teorema de Green para calcular la última.

---
# Actividad:

* Sea $\mathbf{F}(x,y)=y\mathbf{i}+-x\mathbf{j}.$ Queremos encontrar el trabajo que realiza el campo $\mathbf{F}$ al mover una partícula a lo largo de la curva que acota al cuadrado con vértices $(1,0), (0,1), (-1,0)$ y $(0,-1).$

* Hallar el área de la región acotada por la curva cicloide.

* Calcula el trabajo realizado por el campo $\mathbf{F}(x,y)=(2x^3-y^3)\mathbf{i}+(x^3+y^3)\mathbf{j}$ al mover una particula sobre la frontera del anillo $1\leq x^2+y^2\leq 4.$
---
# Actividad:

 * Demostrar la siguiente generalización del teorema de Green: <br/><br/> Si $D$ es una región que puede expresarse como una unión de regiones simples $D_1,\ldots,D_n$ y $P(x,y)$ y $Q(x,y)$ son funciones continuas en $D$ y tienen derivadas parciales continuas en $D,$ entonces se cumple que $$\int_{\partial D}P(x,y)dx+Q(x,y)dy=\sum_{i=1}^n\int\int_{D_i}\left(\frac{\partial Q}{\partial x}-\frac{\partial P}{\partial y}\right)dxdy.$$

 * Demostrar que bajo las condiciones del Teorema de Green, que $$\int_{\partial D} PQdx+PQdy=\int\int_D\left[ Q\left(\frac{\partial P}{\partial x}-\frac{\partial P}{\partial y}\right)+P\left(\frac{\partial Q}{\partial x}-\frac{\partial Q}{\partial y}\right)\right]dxdy.$$