---
title: "Funciones"
subtitle: "Sesión 06"  
author: 
  - "Alejandro Ucan"
date: '`r Sys.Date()`'
output:
  xaringan::moon_reader:
    css: xaringan-themer.css
    nature:
      slideNumberFormat: "%current%"
      highlightStyle: github
      highlightLines: true
      ratio: 16:9
      countIncrementalSlides: true
---

```{r setup, include=FALSE}
options(htmltools.dir.version = FALSE)
knitr::opts_chunk$set(
  fig.width=5, fig.height=3.5, fig.retina=3,
  out.width = "100%",
  cache = FALSE,
  echo = FALSE,
  message = FALSE, 
  warning = FALSE,
  hiline = TRUE
)
```

```{r xaringan-themer, include=FALSE, warning=FALSE}
library(xaringanthemer)
style_duo_accent(
  primary_color = "#f6b26b",
  secondary_color = "#fc8100",
  inverse_header_color = "#5E4701"
)
```

```{r xaringan-editable, echo=FALSE}
xaringanExtra::use_editable(expires = 1)
xaringanExtra::use_scribble()
```
# Objetivos:

 * Comprender el concepto de función y sus componentes. <br/> <br/>
 * Calcular las componentes de una función. <br/> <br/>


---
# Ejemplo:

> * El área $A$ de un círculo __depende__ del radio del mismo. La regla de _relaciona_ $r$ con $A$ se espresa con $A=\pi r^2.$
<br/><br/><br/>
* La población humana del mundo $P,$ depende del tiempo $t.$

```{r make table, results='asis'}
table=matrix(NA,nrow=4,ncol=2)
colnames(table)=c("Año","Población (M)")
table[1,]=c(1900,1650)
table[2,]=c(1910,1750)
table[3,]=c(1920,1860)
table[4,]=c(1930,2070)
library(knitr)
kable(table)
```
---
> * La presión del vapor de mercurio __depende__ de la temperatura a la que se encuentre.

```{r,out.width="40%"}
library(tidyverse)
data(pressure)
ggplot(pressure, aes(x = temperature, y = pressure)) +geom_line()

```
<br/><br/>
<span style="font-size:30px"> La cantidad variable $(y),$ __depende__ del valor de otra cantidad variable $(x).$ 

<span style="font-size:30px"> " $y$ es una __función__ de $x$ "

---
# Función (Intuitivamente)
> <span style="font-size:30px"> Una función es una forma de "_transformar_" un conjunto de números en otro conjunto de manera "única". 

<br/><br/><br/><br/><br/><br/><br/>
<span style="font-size:45px"> $$ y=f(x) $$



---
# Función

> <span style="font-size:30px"> Una __función__ $f$  es una regla que asigna a cada elemento $x$ de un conjunto $D$ ( __dominio__ ) exactamente un elemento $f(x)$ de un conjunto Y ( __codominio__).

<span style="font-size:45px"> $$ f:D\to Y $$

---
# La imágen (rango)

> <span style="font-size:30px"> El rango de una función es el subconjunto del codominio que consiste en todos los posibles valores que se puedan obtener para cada elemento de $D.$

 $$ Im(f) = \{ f ( x ) \in Y : x \in D \} .$$
Nota: en el conjunto anterior debemos poner llaves $(\{,\}),$ así que no los olviden. El programa no quiso ponerlos.


Nota 2: El rango puede coincidir con el codominio.
---
# Ejemplo:

> <span style="font-size:25px"> Consideremos la función que asigna el perímetro de un circulo a cada radio. 
<span style="font-size:35px"> $$f(r)=2 \pi r$$

<br/>
* <span style="font-size:30px"> __Dominio:__ $[0,\infty).$
<br/><br/><br/>
* <span style="font-size:30px"> __Codominio:__ $[0,\infty).$ 

* <span style="font-size:30px"> __Rango:__ $[0,\infty).$ 



---
# Visualizar funciones:

> <span style="font-size:25px"> Consideremos la función que asigna el área de un circulo a cada radio. 

<span style="font-size:30px"> $$ f(r)=\pi r^2 $$

```{r,out.width="50%"}
x<-seq(0,2,0.01)
plot(x,pi*x^2, ylab="área",xlab="radio",type="l",col="red")
```
