---
title: "Programación Lineal"
subtitle: "Sesión 05"  
author: 
  - "Alejandro Ucan"
date: '`r Sys.Date()`'
output:
  xaringan::moon_reader:
    css: xaringan-themer.css
    nature:
      slideNumberFormat: "%current%"
      highlightStyle: github
      highlightLines: true
      ratio: 16:9
      countIncrementalSlides: true
---

```{r setup, include=FALSE}
options(htmltools.dir.version = FALSE)
knitr::opts_chunk$set(
  fig.width=9, fig.height=3.5, fig.retina=3,
  out.width = "100%",
  cache = FALSE,
  echo = FALSE,
  message = FALSE, 
  warning = FALSE,
  hiline = TRUE
)
```

```{r xaringan-themer, include=FALSE, warning=FALSE}
library(xaringanthemer)
style_duo_accent(
  primary_color = "#000080",
  secondary_color = "#f2f3f4",
  inverse_header_color = "#00147e"
)
```

```{r xaringan-editable, echo=FALSE}
xaringanExtra::use_editable(expires = 1)
xaringanExtra::use_scribble()
```

```{r xaringan-logo, echo=FALSE}
xaringanExtra::use_logo(
  image_url = "https://github.com/alxcn/TecLogoEIC/blob/9562a53875418e749a296c85808a19c85fc4be74/IngenieriaCiencias_Horizontal_RGB.png",
  position = xaringanExtra::css_position(top = "2em", right = "2em")
)
```
# Objetivos de la Sesión

* Introducir Problemas de Programación Lineal <br/><br/>
* Plantear Región Factible <br/><br/>
* Plantear Funciones Objetivo <br/><br/>
* Método Gráfico <br/><br/>

---
# Problemas de Min/Max

> Estamos en un regimen dietario y con poco presupuesto. Nuestro médico nos dijo que debemos consumir al menos 300 cal, 36 unidades de vitamina A y 90 de vitamina C. Descubrimos que hay dos bebidas que podemos consumir: la bebida $X$ cuenta con 60 cal, 12 vitA y 10 vitC con un costo de $0\.12$ usd por vaso. La bebida $Y$ cuenta con 60 cal, 6 vitA y 30 vitC con un costo de $0\.15$ usd por vaso. ¿Cuántos vasos de cada bebida debemos consumir para satisfacer nuestras necesidades nutricionales al menor costo posible?

---
## Problemas Min/Max de Programación Lineal

> **Definición:**  Un problema de optimización lineal es un problema en el que se busca maximizar o minimizar una función lineal de dos o más variables, sujeta a restricciones lineales (desigualdades lineales).<br/><br/>
La función a optimizar se le llama **función objetivo** y la región donde se encuentran las soluciones posibles se le llama **región factible**.

---
## Región Factible

**Recordemos:** En el plano, los valores que cumplen una desigualdad lineal es un región del plano (alguna de las dos que divide mi lineal frontera). Esto sucede en dimensión superior pero con planos o hiperplanos.

---
