---
title: "SEDOs de 1er Orden"
subtitle: "Sesión 01 - Módulo 1"  
author: 
  - "Alejandro Ucan"
date: '`r Sys.Date()`'
output:
  xaringan::moon_reader:
    css: xaringan-themer.css
    nature:
      slideNumberFormat: "%current%"
      highlightStyle: github
      highlightLines: true
      ratio: 16:9
      countIncrementalSlides: true
---

```{r setup, include=FALSE}
options(htmltools.dir.version = FALSE)
knitr::opts_chunk$set(
  fig.width=9, fig.height=3.5, fig.retina=3,
  out.width = "100%",
  cache = FALSE,
  echo = FALSE,
  message = FALSE, 
  warning = FALSE,
  hiline = TRUE
)
```

```{r xaringan-themer, include=FALSE, warning=FALSE}
library(xaringanthemer)
style_duo_accent(
  primary_color = "#000080",
  secondary_color = "#f2f3f4",
  inverse_header_color = "#00147e"
)
```

```{r xaringan-editable, echo=FALSE}
xaringanExtra::use_editable(expires = 1)
xaringanExtra::use_scribble()
```

```{r xaringan-logo, echo=FALSE}
xaringanExtra::use_logo(
  image_url = "https://github.com/alxcn/TecLogoEIC/blob/9562a53875418e749a296c85808a19c85fc4be74/IngenieriaCiencias_Horizontal_RGB.png",
  position = xaringanExtra::css_position(top = "2em", right = "2em")
)
```
# Objetivos 

* Describir que es un Sistema de Ecuaciones Diferenciales Ordinarias (SEDO). <br/><br/>
* Presentar los teoremas de existencia y unicidad de soluciones. <br/><br/>
* Forma matricial de un SEDO. <br/><br/>
---
# ¿Qué es una SEDO?

Supongamos que tenemos $n-$funciones incógnita que dependen de una misma variable independiente: $$y_1(x),y_2(x),\ldots,y_n(x).$$ Bajo ciertos supuestos, podemos encontrar una relación entre las *razones de cambio* de estas funciones y las funciones mismas: $$\frac{dy_i}{dx}=f_i(x,y_1,y_2,\ldots,y_n),\quad i=1,2,\ldots,n.$$
---
#### Ejemplo 1:

$$
\frac{dx}{dt} = \alpha x - \beta xy
$$
$$
\frac{dy}{dt} = \delta xy - \gamma y
$$

Donde:

(x) es la población de presas.<br/>
(y) es la población de depredadores. <br/>
(\alpha) es la tasa de crecimiento natural de las presas. <br/>
(\beta) es la tasa de depredación. <br/>
(\delta) es la tasa de crecimiento de depredadores por consumo de presas. <br/>
(\gamma) es la tasa de muerte de los depredadores. <br/>
---
#### Ejemplo 2:

$$\frac{dx_1}{dt} = -\lambda x_1 + \mu x_2 $$

$$\frac{dx_2}{dt} = \lambda x_1 - \mu x_2$$


Donde:

(x_1) y (x_2) son las poblaciones en los estados S1 y S2, respectivamente. <br/>
(\lambda) es la tasa de transición de S1 a S2. <br/>
(\mu) es la tasa de transición de S2 a S1. <br/>
---
#### Ejemplo 3:

Consideremos la EDO de orden $n$ dada por: $$y^{(n)}= f(x,y,y',y'',\ldots,y^{(n-1)}).$$  <br/><br/>

Este tipo de ecuaciones se pueden reducir a un sistema de ecuaciones diferenciales ordinarias de primer orden, mediante la introducción de variables auxiliares: $$y_1=y,y_2=y',y_3=y'',\ldots,y_n=y^{(n-1)}.$$

Por ejemplo, la ecuación $y''+y=0$ se puede escribir como el sistema: $$\begin{aligned} y_1'&=y_2,\\ y_2'&=-y_1. \end{aligned}$$

---
# Teoremas de Existencia y Unicidad

> **Teorema:** Sean $f_1, f_2, \ldots, f_n$ y sus derivadas parciales respecto a $x, y_1,\cdots, y_n$ funciones continuas en un dominio de $\mathbb{R}^{n+1}$ que contenga al punto $(x_0,y_{01},y_{02},\ldots,y_{0n})$. Entonces, el problema de valor inicial: $$\begin{aligned} y_1'&=f_1(x,y_1,y_2,\ldots,y_n),\\ y_2'&=f_2(x,y_1,y_2,\ldots,y_n),\\ &\vdots\\ y_n'&=f_n(x,y_1,y_2,\ldots,y_n),\\ y_1(x_0)&=y_{01},\\ y_2(x_0)&=y_{02},\\ &\vdots\\ y_n(x_0)&=y_{0n}, \end{aligned}$$ tiene solución única en el dominio.


---
# Forma Matricial de un SEDO

> En el caso particular de un sistema con dos ecuaciones lineales de primer orden: $$\begin{aligned} y_1'&=a_{11}(t) y_1+a_{12}(t)y_2 +b_1(t),\\ y_2'&=a_{21}(t)y_1+a_{22}(t)y_2+b_2(t). \end{aligned}$$ podemos valernos de la teoría de matrices para escribir el sistema en forma matricial: $$\begin{bmatrix} y_1'\\ y_2' \end{bmatrix}=\begin{bmatrix} a_{11}(t)&a_{12}(t)\\ a_{21}(t)&a_{22}(t) \end{bmatrix}\begin{bmatrix} y_1\\ y_2 \end{bmatrix}+\begin{bmatrix} b_1(t)\\ b_2(t) \end{bmatrix}.$$

---
#### Ejemplo 4:

Consideremos el sistema: $$\begin{aligned} y_1'&=y_1+2y_2,\\ y_2'&=-y_1+y_2. \end{aligned}$$ cuya forma matricial es:

$$\begin{bmatrix} y_1'\\ y_2' \end{bmatrix}=\begin{bmatrix} 1&2\\ -1&1 \end{bmatrix}\begin{bmatrix} y_1\\ y_2 \end{bmatrix}.$$

---
## Solución de un SEDO

> **Definición:** Una solución a un SEDO es un conjunto de funciones $y_1(x),y_2(x),\ldots,y_n(x)$ que satisface todas las ecuaciones del sistema y las condiciones iniciales dadas. Si consideramos el sistema en forma matricial, la solución se puede escribir como un vector columna de funciones: $$\begin{bmatrix} y_1(x)\\ y_2(x)\\ \vdots\\ y_n(x) \end{bmatrix}$$ lo cual nos permite entender esta solución como una curva en el espacio $\mathbb{R}^n$.

--
**NOTA:** En caso de no tener condiciones iniciales, la solución se convierte a una familia de funciones (vectores de funciones, curvas en $\mathbb{R}^n$) que satisfacen el sistema. Conocido como *solución general* del sistema.

---
## Principio de Superposición

> **Teorema:** Si $\mathbf{y}_1(x),\mathbf{y}_2(x),\ldots,\mathbf{y}_n(x)$ son soluciones de un SEDO, entonces cualquier combinación lineal de estas funciones: $$c_1\mathbf{y}_1(x)+c_2\mathbf{y}_2(x)+\cdots+c_n \mathbf{y}_n(x)$$ también es solución del sistema.

--
<br/><br/>

##### Sketch:

---
#### Ejemplo 5:

Consideremos el sistema: $$\begin{aligned} y_1'&=y_1-2y_2,\\ y_2'&=-y_1+y_2. \end{aligned},$$ podemos verificar que las siguientes curvas son soluciones $$\begin{aligned} \mathbf{y}_1(x)&=\begin{bmatrix} -\sqrt{2}e^{(1+\sqrt{2})x}\\ e^{(1+\sqrt{2})x} \end{bmatrix},\\ \mathbf{y}_2(x)&=\begin{bmatrix} \sqrt{2}e^{(1-\sqrt{2})x}\\ e^{(1-\sqrt{2})x} \end{bmatrix} \end{aligned}$$ podemos verificar que la combinación lineal: $$\mathbf{y}(x)=c_1\mathbf{y}_1(x)+c_2\mathbf{y}_2(x)$$ también es solución del sistema.

---
# Espacio de Funciones

> **Definición:** Consideremos el conjunto de funciones $$\mathcal{F}=\{f:I\rightarrow \mathbb{R}^n: \mbox{ diferenciable y continua}\}$$, bajo la operación de suma y multiplicación por un escalar, $\mathcal{F}$ es un espacio vectorial.

--
**NOTA:** El espacio de soluciones de un SEDO es un subconjunto de $\mathcal{F}$ y más aún es un subespacio vectorial de $\mathcal{F}.$

---
## Conjuntos L.I. de Funciones soluciones

> **Definición:** Un conjunto de funciones $\mathbf{y}_1(x),\mathbf{y}_2(x),\ldots,\mathbf{y}_n(x)$ es linealmente independiente si no existe una combinación lineal de estas funciones que sea igual a cero, excepto la trivial. Todo espacio de solución general de una SEDO cuenta con una base de curvas solución.

--
**NOTA:** Esto implica que mi espacio de soluciones generales es un espacio de dimensión finita y cuenta con una base de curvas soluciones. Más aún, la dimensión de este espacio es igual al número de ecuaciones del sistema.

---
## El Wronksiano

> **Definición:** Sea $\mathbf{y}_1(x),\mathbf{y}_2(x),\ldots,\mathbf{y}_n(x)$ un conjunto de funciones solución de un SEDO, el Wronksiano de estas funciones es la determinante de la matriz cuyas columnas estan dadas por las funciones componente de las curvas solución.


---
## Teorema de Abel

> **Teorema:** Sea $\mathbf{y}_1(x),\mathbf{y}_2(x),\ldots,\mathbf{y}_n(x)$ un conjunto de funciones solución de un SEDO, si el Wronksiano de estas funciones no se anula en un intervalo $I$, entonces estas funciones son linealmente independientes en $I$.

--

#### Ejemplo 6:


Pruebe que el siguiente conjunto de soluciones es linealmente independiente: $$\begin{aligned} \mathbf{y}_1(x)&=\begin{bmatrix} e^x\\ e^{-x} \end{bmatrix},\\ \mathbf{y}_2(x)&=\begin{bmatrix} e^{-x}\\ e^x \end{bmatrix}. \end{aligned}$$

