---
title: "Propiedades Topológicas"
subtitle: "Sesión 02"  
author: 
  - "Alejandro Ucan"
date: '`r Sys.Date()`'
output:
  xaringan::moon_reader:
    css: xaringan-themer.css
    nature:
      slideNumberFormat: "%current%"
      highlightStyle: github
      highlightLines: true
      ratio: 16:9
      countIncrementalSlides: true
---

```{r setup, include=FALSE}
options(htmltools.dir.version = FALSE)
knitr::opts_chunk$set(
  fig.width=9, fig.height=3.5, fig.retina=3,
  out.width = "100%",
  cache = FALSE,
  echo = FALSE,
  message = FALSE, 
  warning = FALSE,
  hiline = TRUE
)
```

```{r xaringan-themer, include=FALSE, warning=FALSE}
library(xaringanthemer)
style_duo_accent(
  primary_color = "#000080",
  secondary_color = "#f2f3f4",
  inverse_header_color = "#00147e"
)
```

```{r xaringan-editable, echo=FALSE}
xaringanExtra::use_editable(expires = 1)
xaringanExtra::use_scribble()
```

```{r xaringan-logo, echo=FALSE}
xaringanExtra::use_logo(
  image_url = "https://raw.githubusercontent.com/alxcn/TecLogoEIC/9562a53875418e749a296c85808a19c85fc4be74/IngenieriaCiencias_Horizontal_RGB.png?token=AJRFKANBWGLDH7GZZ2A76UTDXWSWU",
  position = xaringanExtra::css_position(top = "2em", right = "2em")
)
```
# Objetivos de la Sesión

* Introducir los conceptos de Cerrado, Conexo, Arco-conexo y  Compacidad. <br/><br/>
* Mostrar ejemplos de los conceptos anteriores. <br/><br/>
* Relacionarlos con la topología. <br/><br/>

---
# ¿Qué información puedo recuperar del espacio conociendo solamente su topología?

> A las propiedades del espacio que dependen de la topología se le conocen como intrínsecas, debido a que la topología solo depende de subconjuntos. Y, en ciertos, cuando son invariantes bajo transformaciones nos dan información más detallada del espacio. Podemos conocer si el espacio es: <br/><br/>
  * Compacto o No-compacto. <br/>
  * Conexo o disconexo. <br/>
  * El género. <br/>
  * El número de puntas. <br/>
  * Si cuenta con exterior-interior o no. <br/>
  * Si admite estructuras geométricas.
  
---
# Abiertos y Cerrados

> __Definición:__ Sea $(X,\tau)$ un espacio topológico. Si $A\subset X$ es tal que $A\in \tau$ entonces decimos que $A$ es un abierto de $X.$ Más aún, para todo elemento $x\in A$ decimos que $A$ es una vecindad de $x.$ <br/><br/>
Decimos que $A$ es un cerrado de $X$ si el conjunto $X\setminus A\in \tau.$

##### Ejemplo:

Supongamos que $X=\{a,b,c,d\}$ y $\tau=\{\varnothing,\{c\}, \{a,b\},\{c,d\},\{a,b,c\},\{a,b,c,d\}\},$ entonces los conjuntos $\{d\}, \{a,b\}$ y $\{a,b,c,d\}$ son cerrados.

---
## Propiedades de Cerrados

> __Lema:__ En un espacio topológico $X$ (no importa cual topología tomemos) el vacío ($\varnothing$) y el total ($X$) son conjuntos cerrados y abiertos a la vez.

##### Ejemplo:

Consideremos nuestro grafo $\Gamma=(V,E)$ donde $V=\{a,b,c,d\}$ y $E=\{(a,d),(b,d),(c,d)\}.$ Pruebe que $\{a,d,(a,d)\}$ es cerrado de $\Gamma$ si la consideremos con la topología $2^{\tau_1\cup \tau_2}$ donde:
  * $\tau_1=\{\{(a,d)\},\{(b,d)\},\{(c,d)\}\}$
  * $\tau_2=\{\{(a,d),a\},\{(b,d),b\},\{(c,d),c\},\{(a,d),(b,d),(c,d),d\}\}.$

¿Qué propiedad tiene el conjunto $\{d,(a,d)\}$?

---
# Conexidad 

> __Definición:__ Un espacio topológico $(X,\tau)$ es __disconexo__ si _existen_ dos abiertos disjuntos no-vacios $U,V\in \tau$ tal que $$X=U\cup V.$$ De lo contrario, se dice que $X$ es __conexo.__

##### Ejemplos

* El espacio $(X_1,\tau_1)$ con $X_1=\{1,5,7\}$ y $\tau_1=\{\varnothing,\{1\},\{5\},\{1,5,7\}\},$ es conexo.
<br/><br/>
* El espacio $(X_2,\tau_2)$ con $X_2=\{a,b,c,d\}$ y $\tau_=\{\varnothing,\{c\}, \{a,b\},\{c,d\},\{a,b,c\},\{a,b,c,d\}\},$ $X_2$ es disconexo.

---
## Conexidad de Subespacios

> La propiedad de conexidad se puede definir para subespacios topológicos. 

##### Ejemplo:

* En $(X_2,\tau_2)$ el subespacio $\{a,b\}$ es conexo en $X_2.$ 

<br/><br/>

* En $(X_1,\tau_1)$ el subespacio $\{1,5\}$ es disconexo.

---
## Conexidad en Grafos

> __Definición:__ Un grafo $\Gamma=(E,V)$ se dice que es __arco-conexo__ si existe un camino de aristas que conecten cualquier par de puntos. 

#### Ejemplos:


<br/><br/><br/><br/><br/>

> __Teorema:__ un grafo con su topología de grafo, es conexo si y sólo si es arco-conexo.

---
## Componentes Conexas

> __Definición:__ Sea $(X,\tau)$ un espacio topológico, un subespacio de $U$ de $X$ se dice que es una componente conexa de $X,$ si satisface:
  * Es conexo en $(X,\tau).$
  * Si existe $V\subset X$ conexo, entonces $U=V.$


--

#### Ejemplo:

Sea $X=\{1,2,3,4\}$ y $\tau=\{\varnothing,\{1,2\},\{3,4\},\{1,2,3,4\}\}.$ Las componentes conexas de $X$ son $\{1,2\}$ y $\{3,4\}.$ <br/><br/>
Pero si consideramos a $X$ con la topología $$\tilde{\tau}=\{\varnothing,\{1\},\{2\},\{3\},\{4\},\{1,2\},\{3,4\},\{1,2,3\},\{2,3,4\},\{1,2,3,4\}\}$$ las componentes conexas son $\{1\},\{2\},\{3\}$ y $\{4\}.$
  
---
# Compacidad 

> __Definición:__ Sea $(X,\tau)$ un espacio topológico decimos que $X$ es __compacto__ si para cualquier cubierta de abiertos de $X,$ es decir, colección de elementos de $\tau$ que cumplan $$X\subset \bigcup U_\alpha,$$ se tiene que existe una sub-colección _finita_ que sigue siendo cubierta.

--

#### Ejemplo:

* Cualquier espacio topológico finito (una colección finita de puntos) es compacto para cualquier topología. 
<br/>

--
* Consideremos el _Conjunto de Cantor_ con la topología subespacio de $\mathbb{R}.$ Este es un conjunto compacto pero con una infinidad de puntos en el.


---

#### Ejercicios:

* Proporcione un ejemplo de un espacio cuya topología tenga más de dos conjuntos y que sean a la vez abiertos y cerrados.

<br/>

* Con el ejercicio anterior, ¿cuál es la relación entre conexidad y espacios abierto-cerrados?

<br/>

* Realice una representación gráfica del grafo $$(V,E)=\{a,b,c,d,e,(a,a),(a,e),(e,e) (b,c),(c,d),(d,b)\}$$ ¿qué propiedades topológicas puedes decir de este grafo?

<br/>

* Investiga la representación gráfica del grafo $K_6,$ ¿Qué propiedades topológicas puedes decir de este grafo?
