---
title: "Límites al infinito"
subtitle: "Sesión 15"  
author: 
  - "Alejandro Ucan"
date: '`r Sys.Date()`'
output:
  xaringan::moon_reader:
    css: xaringan-themer.css
    nature:
      slideNumberFormat: "%current%"
      highlightStyle: github
      highlightLines: true
      ratio: 16:9
      countIncrementalSlides: true
---

```{r setup, include=FALSE}
options(htmltools.dir.version = FALSE)
knitr::opts_chunk$set(
  fig.width=3, fig.height=2.5, fig.retina=3,
  out.width = "50%",
  cache = FALSE,
  echo = FALSE,
  message = FALSE, 
  warning = FALSE,
  hiline = TRUE
)
```

```{r xaringan-themer, include=FALSE, warning=FALSE}
library(xaringanthemer)
style_duo_accent(
  primary_color = "#f6b26b",
  secondary_color = "#fc8100",
  inverse_header_color = "#5E4701"
)
```

```{r xaringan-editable, echo=FALSE}
xaringanExtra::use_editable(expires = 1)
xaringanExtra::use_scribble()
```
# Objetivos:

 * Comprender el significa de tender a infinito. <br/> <br/>
 * Calcular un límite al infinito. <br/> <br/>
 * Determinar cuando un límite es al infinito. <br/><br/>
 * Conocer la definición de asíntota horizontal. <br/><br/>
 * Calcular las asíntotas horizontales de una función.

---
# Comportamientos extremos.

Hasta ahora, hemos usado los límites para comprender el comportamiento de una función cerca de un valor específico. 
<br/><br/>

¿Podemos utilizar los límites para estudiar el comportamiento de funciones cuando los valores crecen o decrecen muchísimo?

---
# Comportamientos extremos.

Supongamos que tenemos la función $f(x)=2,$ una función constante. 

.pull-left[

Valores muy grandes (positivos)
```{r}
table=matrix(NA,nrow=6,ncol=2)
colnames(table)=c("x","f(x)")
t<-c(10,100,1000,10000,1000000,100000000)
f<-function(x){
  2
}
  
L<-c(f(4),f(4.5),f(4.9),f(4.99),f(4.999),f(4.9999))
table[,1]=t
table[,2]=L
library(knitr)
kable(table)
```

$$ \lim_{x\to +\infty}f(x)=2$$
]

.pull-left[

Valores muy grandes (negativos)
```{r}
table=matrix(NA,nrow=6,ncol=2)
colnames(table)=c("x","f(x)")
t<-c(-10,-100,-1000,-10000,-1000000,-100000000)
f<-function(x){
  2
}
  
L<-c(f(4),f(4.5),f(4.9),f(4.99),f(4.999),f(4.9999))
table[,1]=t
table[,2]=L
library(knitr)
kable(table)
```
$$\lim_{x\to -\infty}f(x)=2.$$
]

---
# Ejemplo 2:

Veamos que pasa en el infinito para $f(x)=\frac{1}{x}.$

.pull-left[

Valores muy grandes (positivos)
```{r}
table=matrix(NA,nrow=3,ncol=2)
colnames(table)=c("x","f(x)")
t<-c(10,1000,100000)
L<-c(0.1,0.001,0.00001)
table[,1]=t
table[,2]=L
library(knitr)
kable(table)
```

$$ \lim_{x\to +\infty}f(x)=0$$
]

.pull-left[

Valores muy grandes (negativos)
```{r}
table=matrix(NA,nrow=3,ncol=2)
colnames(table)=c("x","f(x)")
t<-c(-10,-1000,-100000)
L<-c(-0.1,-0.001,-0.00001)
table[,1]=t
table[,2]=L
library(knitr)
kable(table)
```
$$\lim_{x\to -\infty}f(x)=0.$$
]

---
# Límites al Infinito

> Tenemos el siguiente comportamiento para las siguientes funciones:
<br/><br/>
1. Para cualquier función constante $f(x)=k,$ siempre se cumple que $$\lim_{x\to -\infty}f(x)=k=\lim_{x\to \infty}f(x).$$
<br/>
2. Para cualquier función de la forma $f(x)=\frac{a}{x^n}$ donde $a$ es positivo y $n$ es un natural. Siempre se cumple que:
$$\lim_{x\to -\infty}f(x)=0=\lim_{x\to \infty}f(x).$$

---
# ¿Cómo calculo el límite al infinito de una función que no es de los tipos precedentes?

Encuentre el valor del siguiente límite: $$ \lim_{x\to +\infty}\frac{4x+14}{2x-17}.$$
<br/>
1. Primero vamos a modificar la función dividiendo en ambos lados de la fracción por $x$ a la potencia más grande que aparezca en la función.

$$\lim_{x\to +\infty}\frac{4x+14}{2x-17}=\lim_{x\to +\infty}=\frac{\frac{4x}{x}+\frac{14}{x}}{\frac{2x}{x}-\frac{17}{x}}= \lim_{x\to+\infty}\frac{4+\frac{14}{x}}{2-\frac{17}{x}}.$$
---
# Continuación.

2. Ya que haya divido, distribuyo el límite en cada parte de la fracción y en cada término.

$$=\displaystyle{\frac{\lim_{x\to +\infty}4+\lim_{x\to +\infty}\frac{14}{x}}{\lim_{x\to +\infty}2-\lim_{x\to +\infty}\frac{17}{x}}}=\frac{4+0}{2-0}=2$$
3. Entonces $$\lim_{x\to +\infty}\frac{4x+14}{2x-17}=2.$$

---
Ejemplo 3:

Encuentra el valor del siguiente límite al infinito:
$$ \lim_{x\to -\infty} \frac{5-4x-9x^2}{3x^2+8x-12}.$$

>Solución:

$$\lim_{x\to -\infty}=\frac{5-4x-9x^2}{3x^2+8x-12}=\lim_{x\to -\infty}\frac{\frac{5}{x^2}-\frac{4}{x}-9}{3+\frac{8}{x}-\frac{12}{x^2}}=\frac{0-0-9}{3+0-0}=-3.$$

---
# Asíntotas Horizontales

> Si $f(x)$ es una función tal que $$\lim_{x\to -\infty}f(x)=a \mbox{ y } \lim_{x\to \infty}f(x)=b$$ entonces, las asíntotas horizontales de $f(x)$ son las rectas $y=a$ y $y=b.$


## Ejemplo: 
Calcule las asíntotas verticales para la función $$f(x)=\frac{4x^3+5x-7}{1+4x^3}.$$


$$\lim_{x\to +\infty}\frac{4x^3+5x-7}{1+4x^3}=\lim_{x\to +\infty}\frac{\frac{4x^3}{x^3}+\frac{5x}{x^3}-\frac{7}{x^3}}{\frac{1}{x^3}+\frac{4x^3}{x^3}}=\frac{4+0-0}{0+4}=1.$$
---
## Continuación:

$$\lim_{x\to -\infty}\frac{4x^3+5x-7}{1+4x^3}=\lim_{x\to -\infty}\frac{\frac{4x^3}{x^3}+\frac{5x}{x^3}-\frac{7}{x^3}}{\frac{1}{x^3}+\frac{4x^3}{x^3}}=\frac{4+0-0}{0+4}=1.$$

<iframe src="https://www.geogebra.org/graphing/mt4bdun7?embed" width="1200" height="400" allowfullscreen style="border: 1px solid #e4e4e4;border-radius: 4px;" frameborder="0"></iframe>