---
title: "Proceso de Gram-Schmidt"
subtitle: "Sesión 04"  
author: 
  - "Alejandro Ucan"
date: '`r Sys.Date()`'
output:
  xaringan::moon_reader:
    css: xaringan-themer.css
    nature:
      slideNumberFormat: "%current%"
      highlightStyle: github
      highlightLines: true
      ratio: 16:9
      countIncrementalSlides: true
---

```{r setup, include=FALSE}
options(htmltools.dir.version = FALSE)
knitr::opts_chunk$set(
  fig.width=9, fig.height=3.5, fig.retina=3,
  out.width = "100%",
  cache = FALSE,
  echo = FALSE,
  message = FALSE, 
  warning = FALSE,
  hiline = TRUE
)
```

```{r xaringan-themer, include=FALSE, warning=FALSE}
library(xaringanthemer)
style_duo_accent(
  primary_color = "#000080",
  secondary_color = "#f2f3f4",
  inverse_header_color = "#00147e"
)
```

```{r xaringan-editable, echo=FALSE}
xaringanExtra::use_editable(expires = 1)
xaringanExtra::use_scribble()
```

```{r xaringan-logo, echo=FALSE}
xaringanExtra::use_logo(
  image_url = "https://github.com/alxcn/TecLogoEIC/blob/9562a53875418e749a296c85808a19c85fc4be74/IngenieriaCiencias_Horizontal_RGB.png",
  position = xaringanExtra::css_position(top = "2em", right = "2em")
)
```
# Objetivos de la Sesión

* Definir bases ortonormales. <br/><br/>
* Construir bases ortonormales. <br/><br/>

---
## Bases Ortogonales y Ortonormales

> __Definición:__ Sea $S$ un subconjunto de $V,$ decimos que $S$ es ortogonal si para todo $u,v\in S$ con $u\neq v,$ tenemos que $\langle u,v\rangle=0.$ <br/><br/> Decimos que $S$ es ortonormal, si ademas de ser ortogonal, $\langle u,u\rangle=1$ para todo $u\in S.$

--
##### Ejemplo

El conjunto $S=\left\{\left(\frac{1}{\sqrt{2}},\frac{1}{\sqrt{2}},0\right),\left(-\frac{\sqrt{2}}{6},\frac{\sqrt{2}}{6},\frac{2\sqrt{2}}{3}\right),\left(\frac{2}{3},-\frac{2}{3},\frac{1}{3}\right)\right\}$ es ortonormal.

---
## Bases Ortogonales y Ortonormales

> __Teorema:__ Sea $V$ un espacio vectorial con producto interno, y $S=\{v_1,v_2,\ldots,v_n\}$ un conjunto ortogonal de vectores no nulos. Entonces $S$ es linealmente independiente.

--

> __Corolario:__ Si $V$ tiene dimensión $n,$ entonces todo conjunto ortogonal de $n$ vectores es base.
---
# Proceso de Gram-Schmidt

1. Sea $S=\{v_1,v_2,\ldots,v_n\}$ un conjunto de vectores linealmente independientes de $V.$ <br/><br/>
2. Definimos $u_1=v_1.$ <br/><br/>
3. Para $k=2,3,\ldots,n,$ definimos $u_k=v_k-\sum_{j=1}^{k-1}\frac{\langle v_k,u_j\rangle}{\langle u_j,u_j\rangle}u_j.$ <br/><br/>
4. Definimos $w_1=\frac{u_1}{\sqrt{\langle u_1,u_1\rangle}},$ y para $k=2,3,\ldots,n,$ definimos $w_k=\frac{u_k}{\sqrt{\langle u_k,u_k\rangle}}.$ <br/><br/>

---
##### Ejemplo:

Sea $S=\{(1,1),(0,1)\}.$ Construya una base ortonormal a partir de $S.$ <br/><br/>

--
##### Solución:
$v_1=(1,1)$ y $v_2=(0,1).$ Siguiendo el proceso de Gram-Schmidt, tenemos que $u_1=v_1$ y $$u_2=v_2-\frac{\langle v_2,u_1\rangle}{\langle u_1,u_1\rangle}u_1=v_2-\frac{1}{2}v_1=(-\frac{1}{2},\frac{1}{2}).$$ <br/><br/> Por lo tanto, $w_1=\frac{u_1}{\sqrt{\langle u_1,u_1\rangle}}=\frac{1}{\sqrt{2}}(1,1)$ y $w_2=\frac{u_2}{\sqrt{\langle u_2,u_2\rangle}}=\left(-\frac{\sqrt{2}}{2},\frac{\sqrt{2}}{2}\right).$ <br/><br/>

---
##### Ejemplo:

Sea $S=\{(1,1,1),(1,0,1),(1,1,0)\}.$ Construya una base ortonormal a partir de $S.$ <br/><br/>

---
##### Ejemplo:

Sea $S=\{(1,1,0),(1,2,0),(0,1,2)\}.$ Construye una base ortonormal a partir de $S.$