---
title: "Productos y Aplicaciones"
subtitle: "Sesión 02"  
author: 
  - "Alejandro Ucan"
date: '`r Sys.Date()`'
output:
  xaringan::moon_reader:
    css: xaringan-themer.css
    nature:
      slideNumberFormat: "%current%"
      highlightStyle: github
      highlightLines: true
      ratio: 16:9
      countIncrementalSlides: true
---
```{r setup, include=FALSE}
options(htmltools.dir.version = FALSE)
knitr::opts_chunk$set(
  fig.width=9, fig.height=3.5, fig.retina=3,
  out.width = "100%",
  cache = FALSE,
  echo = FALSE,
  message = FALSE, 
  warning = FALSE,
  hiline = TRUE
)
```

```{r xaringan-themer, include=FALSE, warning=FALSE}
library(xaringanthemer)
style_duo_accent(
  primary_color = "#000080",
  secondary_color = "#f2f3f4",
  inverse_header_color = "#00147e"
)
```

```{r xaringan-editable, echo=FALSE}
xaringanExtra::use_editable(expires = 1)
xaringanExtra::use_scribble()
```

# Objetivos:

 * Introducir los diferentes productos de vectores. <br/> <br/>
 * Conocer las propiedades de productos de vectores. <br/> <br/>
 * Aplicaciones de los productos de vectores.

---
# Producto Escalar

> __Definición:__ Sean $\mathbf{v},\mathbf{w}\in\mathbb{R}^3,$ el _producto escalar_ de estos vectores se define como $$\mathbf{v}\cdot \mathbf{w}=\langle \mathbf{v},\mathbf{w}\rangle = v_1w_1+ v_2w_2+v_3w_3.$$

##### Ejemplo:
 $$(1,2,3)\cdot (-3,1,1)=\langle (1,2,3),(-3,1,1)\rangle = (1)(-3)+(2)(1)+(3)(1)=2.$$

---
## Propiedades del Producto Escalar

  * _Conmutativo:_ $$\mathbf{v}\cdot\mathbf{w}=\mathbf{w}\cdot\mathbf{v}.$$ <br/><br/><br/>
  
  * _Magnitud:_ $$|\mathbf{v}|^2=\mathbf{v}\cdot\mathbf{v}.$$ <br/><br/><br/>
  
  * _Distributiva:_ $$(\mathbf{v}_1+\mathbf{v}_2)\cdot\mathbf{w}=\mathbf{v}_1\cdot \mathbf{w}+\mathbf{v}_2\cdot \mathbf{w}.$$ <br/><br/>


***
---
## Geometría del Producto Escalar

 > __Definición:__ Sean $\mathbf{v},\mathbf{w}\in\mathbb{R}^3,$ el _ángulo_ $\theta$ entre estos vectores se define como el valor que satisface $$\langle \mathbf{v},\mathbf{w}\rangle=|\mathbf{v}| |\mathbf{w}|\cos(\theta).$$


---
# Producto Vectorial
 
 > __Definición:__ Sean $\mathbf{v},\mathbf{w}\in\mathbb{R}^3,$ el _producto vectorial_ de estos vectores se define como el vector $$\mathbf{v}\times \mathbf{w}=\det \left(\begin{array}{ccc} \mathbf{i} & \mathbf{j} & \mathbf{k}\\ v_1 & v_2 & v_3 \\ w_1 & w_2 & w_3\end{array}\right).$$

---
## Propiedades del Producto Vectorial

  1. _Anticonmutatividad:_ $$\mathbf{v}\times\mathbf{w}=-\mathbf{w}\times\mathbf{v}.$$ <br/><br/>
  2. _Paralelismo:_ si $\mathbf{v}$ y $\mathbf{w}$ son paralelos, entonces $$\mathbf{v}\times\mathbf{w}=\mathbf{o}.$$
  3. _Perpendicularidad:_ $\mathbf{v}\times\mathbf{w}$ es perpendicular a $\mathbf{v}$ y $\mathbf{w},$ $$(\mathbf{v}\times \mathbf{w})\cdot \mathbf{v}=0.$$
  4. _Distributiva:_ $$(\mathbf{v}_1+\mathbf{v}_2)\times\mathbf{w}=\mathbf{v}_1\times \mathbf{w}+\mathbf{v}_2\times \mathbf{w}.$$
---
## Geometría del Producto Vectorial

> __Definición:__ Dado un plano $L$ en $\mathbb{R}^3,$ el _vector normal_ es el producto vectorial de cualquiera de dos de sus elementos normalizado, es decir, si $\mathbf{v},\mathbf{w}\in L,$ entonces $$\mathbf{n}_L=\frac{\mathbf{v}\times\mathbf{w}}{|\mathbf{v}\times\mathbf{w}|}.$$ 

> __Definición:__ Si $S$ es una superficie paramétrica, el _vector normal_ es el producto vectorial de los vectores tangentes $\mathbf{r}_u$ y $\mathbf{r}_v,$ es decir, $\mathbf{n}_S=\mathbf{r}_u\times\mathbf{r}_v$ donde $r(u,v)$ es la parametrización de $S.$

##### Nota: 
El vector normal nos permite determinar la "orientación" de la superficie, sabiendo que es el anverso y reverso. 

---
# Trabajo

> Supongamos que una partícula $p$ se desplaza sobre una curva $c(t)$ con $t\in[a,b]$ y conocemos una fuerza $\mathbf{F}$ que afecta el desplazamiento de $p$ en cada punto de $c(t).$ El _trabajo_ realizado por $\mathbf{F}$ del punto $t_1$ al $t_2$ está dado por $$\mathbf{F}\cdot (c(t_2)-c(t_1)).$$ Suponiendo que queremos conocer el trabajo instantaneo, entonces $$\mathbf{F}\cdot c'(t),$$ donde $c'(t)$ es el vector tangente a la curva $c.$

---
# Torque 

> Supongamos que una partícula $p$ es afectada por una fuerza $\mathbf{F},$ y queremos que tanto la desplaza. Si $\mathbf{r}$ es el vector de posición de $p$ y $\mathbf{F}$ es la fuerza, entonces el _torque_ de $\mathbf{F}$ sobre $p$ está dado por $$\mathbf{r}\times \mathbf{F}.$$

---
# Velocidad Angular

> Supongamos que una partícula se desplaza sobre un cuerpo rígido con una velocidad angular $\mathbf{\omega}$ y queremos conocer la velocidad lineal de un punto $p$ sobre el cuerpo. Si $\mathbf{r}$ es el vector de posición de $p,$ entonces la velocidad de $p$ está dada por $$\mathbf{\omega}\times \mathbf{r}.$$

---
## Triple Producto Escalar

> __Definición:__ Sean $\mathbf{u},\mathbf{v},\mathbf{w}\in\mathbb{R}^3,$ el _triple producto escalar_ de estos vectores se define como $$\mathbf{u}\cdot (\mathbf{v}\times \mathbf{w}).$$ Y el valor absoluto de esta cantidad coincide con el volumen del paralelepípedo generado por $\mathbf{u},\mathbf{v},\mathbf{w}.$

__Sketch:__

---
## Triple Producto Vectorial

> __Definición:__ Sean $\mathbf{u},\mathbf{v},\mathbf{w}\in\mathbb{R}^3,$ el _triple producto vectorial_ de estos vectores se define como $$\mathbf{u}\times (\mathbf{v}\times \mathbf{w}).$$

<br/><br/>
__Afirmación:__ $$\mathbf{u}\times (\mathbf{v}\times \mathbf{w})=(\mathbf{u}\cdot \mathbf{w})\mathbf{v}-(\mathbf{u}\cdot \mathbf{v})\mathbf{w}.$$

---
### Torque y Momento Angular como triples productos

> __Definición:__ El torque de un vector $\mathbf{F}$ sobre una partícula $p$ con vector de posición $\mathbf{r}$ relativo a una dirección $\mathbf{n}$ está dado por $$\mathbf{n}\cdot(\mathbf{r}\times \mathbf{F}).$$ <br/><br/>

> __Definición:__ El momento angular de una partícula con posición $\mathbf{r}$ y velocidad angular $\mathbf{\omega}$ está dado por $$m\mathbf{r}\times \mathbf{\omega}\times \mathbf{r},$$ donde $m$ es la masa de la partícula.

---
# Actividad

1. Calcula el volumen del paralelepípedo formado por los vectores $\mathbf{o},\,\mathbf{v}=(1,0,1),\, \mathbf{w}=(0,1,0)$ y $\mathbf{v}+\mathbf{w}.$

2. Calcula el vector normal a la semiesfera superior de radio $r$ centrada en el origen.

3. Prueba que si $p$ es un punto que no está en la recta $L$ que pasa por los puntos $q$ y $r.$ Entonces la distancia de $p$ a la recta está dada por $$\frac{|\mathbf{a}\times\mathbf{b}|}{|\mathbf{a}|}$$ donde $\mathbf{a}=\vec{qr}$ y $\mathbf{b}=\vec{qp}.$

4. Si $\mathbf{r}=(x,y,z),\,\mathbf{a}=(a_1,a_2,a_3)$ y $\mathbf{b}=(b_1,b_2,b_3).$ Demuestre que los vectores que satisfacen $(\mathbf{r}-\mathbf{a})\cdot(\mathbf{r}-\mathbf{b})=0$ están en una esfera. ¿Qué radio y centro tiene?

