---
title: "Variación de Parámetros"
subtitle: "Sesión 04 - Módulo 1"  
author: 
  - "Alejandro Ucan"
date: '`r Sys.Date()`'
output:
  xaringan::moon_reader:
    css: xaringan-themer.css
    nature:
      slideNumberFormat: "%current%"
      highlightStyle: github
      highlightLines: true
      ratio: 16:9
      countIncrementalSlides: true
---

```{r setup, include=FALSE}
options(htmltools.dir.version = FALSE)
knitr::opts_chunk$set(
  fig.width=9, fig.height=3.5, fig.retina=3,
  out.width = "100%",
  cache = FALSE,
  echo = FALSE,
  message = FALSE, 
  warning = FALSE,
  hiline = TRUE
)
```

```{r xaringan-themer, include=FALSE, warning=FALSE}
library(xaringanthemer)
style_duo_accent(
  primary_color = "#000080",
  secondary_color = "#f2f3f4",
  inverse_header_color = "#00147e"
)
```

```{r xaringan-editable, echo=FALSE}
xaringanExtra::use_editable(expires = 1)
xaringanExtra::use_scribble()
```

```{r xaringan-logo, echo=FALSE}
xaringanExtra::use_logo(
  image_url = "https://github.com/alxcn/TecLogoEIC/blob/9562a53875418e749a296c85808a19c85fc4be74/IngenieriaCiencias_Horizontal_RGB.png",
  position = xaringanExtra::css_position(top = "2em", right = "2em")
)
```
# Objetivos 

* Deducir el método de Variación de Parámetros. <br/><br/>
* Aplicar el método de Variación de Parámetros. <br/><br/>

---
# Matriz Fundamental

Dado un SEDO lineal homogéneo de primer orden $\mathbf{X}'=\mathbf{A}\mathbf{X}$ con $n-$incognitas, y sean $\mathbf{X}_1, \mathbf{X}_2, \ldots, \mathbf{X}_n$ soluciones linealmente independientes del SEDO.

> **Definición:** La matriz cuyas columnas son las soluciones $\mathbf{X}_1, \mathbf{X}_2, \ldots, \mathbf{X}_n$ se llama **Matriz Fundamental** y se denota por $\mathbf{\Phi}(t)=[\mathbf{X}_1, \mathbf{X}_2, \ldots, \mathbf{X}_n]$.

<br/><br/>

* La matriz fundamental es no-singular.
* La matriz fundamental satisface la ecuación $\mathbf{\Phi}'(t)=\mathbf{A}\mathbf{\Phi}(t)$.

---
# Método de Variación de Parámetros

Supongamos que $\mathbf{X}'=\mathbf{A}\mathbf{X}+\mathbf{g}(t)$ es un SEDO lineal no-homogéneo de primer orden con $n-$incognitas. Asumamos que una solución particular de la ecuación es $\mathbf{X}_p(t)=\mathbf{\Phi}(t)\mathbf{u}(t).$$


---
# Método de Variación de Parámetros

> Entonces, la solución particular $\mathbf{X}_p(t)$ se obtiene al calcular $$\mathbf{X}_p(t)=\mathbf{\Phi}(t)\int \mathbf{\Phi}^{-1}(t)\mathbf{g}(t)dt$$ donde la integral se hace entrada a entrada.
<br/><br/>
 Y la solución general al SEDO lineal no-homogéneo es $$\mathbf{X}(t)=\mathbf{X}_c(t)+\mathbf{X}_p(t)$$ donde $\mathbf{X}_c(t)$ es la solución general al SEDO lineal homogéneo asociado.


---
#### Ejemplo 1: 

Encuentra la solución general al sistema lineal no-homogéneo $\mathbf{X}'=\mathbf{A}\mathbf{X}+\mathbf{g}(t)$ donde $\mathbf{A}=\begin{bmatrix} -3 & 1 \\ 2 & -4 \end{bmatrix}$ y $\mathbf{g}(t)=\begin{bmatrix} 3t \\ e^{-t} \end{bmatrix}$.

---
#### Ejemplo 2: 

Encuentra la solución general al sistema lineal no-homogéneo $\mathbf{X}'=\mathbf{A}\mathbf{X}+\mathbf{g}(t)$ donde $\mathbf{A}=\begin{bmatrix} 1 & 3 \\ 3 & 1 \end{bmatrix}$ y $\mathbf{g}(t)=\begin{bmatrix} -2t^2 \\ t+5 \end{bmatrix}$.

---
#### Ejemplo 3: 

Encuentra la solución general al sistema lineal no-homogéneo $\mathbf{X}'=\mathbf{A}\mathbf{X}+\mathbf{g}(t)$ donde $\mathbf{A}=\begin{bmatrix} 12 & 1 \\ 27 & 18 \end{bmatrix}$ y $\mathbf{g}(t)=\begin{bmatrix} -3e^{t} \\ 10e^{t} \end{bmatrix}$.

---
# ¿Qué pasa en el caso cuando tenemos condiciones iniciales?

Supongamos que mi sistema $\mathbf{X}'=\mathbf{A}\mathbf{X}+\mathbf{g}(t)$ tiene condiciones iniciales $\mathbf{X}(t_0)=\mathbf{X}_0$. 

<br/><br/> 

Notemos que $$\mathbf{X}_0=\mathbf{\Phi}(t_0)\mathbf{C} \Rightarrow \mathbf{C}=\mathbf{\Phi}^{-1}(t_0)\mathbf{X}_0$$ donde $\mathbf{C}$ es el vector de constantes. Además $$X_p(t)=\mathbf{\Phi}(t)\int_{t_0}^t \mathbf{\Phi}^{-1}(t)\mathbf{g}(t)dt$$

---
#### Ejemplo 4: 

Encuentra la solución general al sistema lineal no-homogéneo $\mathbf{X}'=\mathbf{A}\mathbf{X}+\mathbf{g}(t)$ donde $\mathbf{A}=\begin{bmatrix} -1 & -2 \\ 3 & 4 \end{bmatrix}$ y $\mathbf{g}(t)=\begin{bmatrix} 3 \\ 3 \end{bmatrix}$, sujeto a $\mathbf{X}(0)=\begin{bmatrix} -4 \\ 5 \end{bmatrix}$.

---
#### Ejemplo 1: 

Encuentra la solución general al sistema lineal no-homogéneo $\mathbf{X}'=\mathbf{A}\mathbf{X}+\mathbf{g}(t)$ donde $\mathbf{A}=\begin{bmatrix} 1 & -1 \\ 1 & -1 \end{bmatrix}$ y $\mathbf{g}(t)=\begin{bmatrix} 1/t \\ 1/t \end{bmatrix}$, sujeto a $\mathbf{X}(1)=\begin{bmatrix} 1 \\ 1 \end{bmatrix}$.

