---
title: "EDO Lineales No homogéneas"
subtitle: "Sesión 02"  
author: 
  - "Alejandro Ucan"
date: '`r Sys.Date()`'
output:
  xaringan::moon_reader:
    css: xaringan-themer.css
    nature:
      slideNumberFormat: "%current%"
      highlightStyle: github
      highlightLines: true
      ratio: 16:9
      countIncrementalSlides: true
---

```{r setup, include=FALSE}
options(htmltools.dir.version = FALSE)
knitr::opts_chunk$set(
  fig.width=9, fig.height=3.5, fig.retina=3,
  out.width = "100%",
  cache = FALSE,
  echo = FALSE,
  message = FALSE, 
  warning = FALSE,
  hiline = TRUE
)
```

```{r xaringan-themer, include=FALSE, warning=FALSE}
library(xaringanthemer)
style_duo_accent(
  primary_color = "#000080",
  secondary_color = "#f2f3f4",
  inverse_header_color = "#00147e"
)
```

```{r xaringan-editable, echo=FALSE}
xaringanExtra::use_editable(expires = 1)
xaringanExtra::use_scribble()
```

```{r xaringan-logo, echo=FALSE}
xaringanExtra::use_logo(
  image_url = "https://github.com/alxcn/TecLogoEIC/blob/9562a53875418e749a296c85808a19c85fc4be74/IngenieriaCiencias_Horizontal_RGB.png",
  position = xaringanExtra::css_position(top = "2em", right = "2em")
)
```
# Objetivos de la Sesión

* Conocer la forma genérica de una EDO lineal <br/><br/>
* Aprender otras problematicas que modela una EDO lineal. <br/><br/>
* Resolver EDO lineales no homogéneas. <br/><br/>
* Aprender el método de variación de parámetros. <br/><br/>


---
# EDO lineal.

> La forma genérica de una EDO lineal es $$a_1(x)y'+a_0(x)y+g(x)=0,$$ donde $a_0(x)$ y $a_1(x)$ son los coeficientes. <br/><br/>
Si $g(x)=0,$ entonces la EDO se dice __homogénea__, de lo contrario es __no homogénea.__

__Por ejemplo:__ $xy'-4y-x^6e^x=0.$

---
## ¿Cómo es la solución de EDO lineal?

> Podemos escribir la ecuación generica como sigue $$y'+P(x)y=f(x).$$ Queremos una solución en un intervalo $I$ donde $P(x)$ y $f(x)$ sean funciones continuas. <br/><br/>
Si $y_h$ es una solución a la versión homogénea de la EDO anterior y $y_p$ es una solución particular de la ecuación. Entonces $$y_h+y_p$$ es una solución de la ecuación no homogenea.

__Reto:__ comprueba esto de manera genérica.

---
## Soluciones de EDO lineales no homogéneas.

> __Variación de Paramétros:__ la idea es encontrar una solución de la forma $y_p=u(x)y_1(x)$ donde $y_1$ es la solución de la versión homogénea de la EDO. <br/><br/>
Método:
  1. Escribir la EDO de la forma: $$y'+P(x)y=f(x).$$
  1. Identifica $P(x)$ y calcula el _factor integrador_ $$e^{\int P(x)dx}.$$
  1. Multiplica en la EDO por el factor integrador. Esto modifica a la ecuación a la forma $$\frac{d}{dx}\left[e^{\int P(x)dx} y\right]= e^{\int P(x)dx}f(x).$$ 
  1. Integra ambos lados y simplifica.

---
### Ejemplo 1 (EDO lineal homogénea)

> Resuelva $y'-3y=0.$

1. Ya se encuentra en la forma estándar.

1. $P(x)=-3,$ por lo que el factor integrador es $$e^{\int -3dx}=e^{-3x}.$$

1. Multiplicamos y nuestra ecuación se reduce a $$\frac{d}{dx}\left[e^{-3x}y\right]=0.$$

1. Integramos y despejamos: $$e^{-3x}y=c\Rightarrow y=c e^{3x}.$$

---
### Ejemplo 2 (EDO lineal no homogénea)

> Resuelva la ecuación $y'-2y=6.$

1. Ya se encuentra en la forma estándar.

1. $P(x)=-2,$ por lo que el factor integrador es $$e^{\int -2dx}=e^{-2x}.$$

1. Multiplicamos y nuestra ecuación se reduce a $$\frac{d}{dx}\left[e^{-2x}y\right]=6e^{-2x}.$$

1. Integramos y despejamos: $$e^{-2x}y=-3e^{-2x}+c\Rightarrow y=-3+ce^{-2x}.$$

---
### Ejemplo 3 (No homogénea)

> Resuelva la ecuación $y'-2xy=2.$ 

Notemos que nuestro factor integrador es: $$e^{\int -2xdx}=e^{-x^2}.$$ Esto implica que debemos integrar $$\int 2e^{-x^2}.$$

Esta integral no tiene solución explícita, pero se puede expresar como la integral definida $$\int_0^x e^{-t^2}dt.$$ También denotada por $\frac{1}{2}\sqrt{\pi} erf(x).$

---
# Caída No libre

> Consideremos un cuerpo que está cayendo pero el medio en donde cae presenta una resistencia (digamos el aire). Si la velocidad con la caé el cuerpo está dada por $v(t)$ entonces satisface la EDO lineal no homogénea: $$mv'+\beta v=mg,$$ dónde $m$ es la masa del objeto, $\beta$ es la constante de resistencia, y $g$ es la fuerza de gravedad. 

---
## La solución de la caída no libre.

Usando __variación de parametros__ podemos resolver esta EDO, veamos.

1. $P(x)=\beta/m,$ $f(x)=g$ y factor integrador es: $$e^{\frac{\beta t}{m}}.$$

1. Multiplicando el factor y transformado la ecuación obtenemos: $$\frac{d}{dt}\left[e^{\frac{\beta t}{m}}v\right]=ge^{\frac{\beta t}{m}}.$$

1. Realizando la integral y simplicando obtenemos: $$v(t)=\frac{mg}{\beta}+ce^{-\frac{\beta t}{m}}.$$

