---
title: "Transformaciones Lineales"
subtitle: "Sesión 03"  
author: 
  - "Alejandro Ucan"
date: '`r Sys.Date()`'
output:
  xaringan::moon_reader:
    css: xaringan-themer.css
    nature:
      slideNumberFormat: "%current%"
      highlightStyle: github
      highlightLines: true
      ratio: 16:9
      countIncrementalSlides: true
---

```{r setup, include=FALSE}
options(htmltools.dir.version = FALSE)
knitr::opts_chunk$set(
  fig.width=9, fig.height=3.5, fig.retina=3,
  out.width = "100%",
  cache = FALSE,
  echo = FALSE,
  message = FALSE, 
  warning = FALSE,
  hiline = TRUE
)
```

```{r xaringan-themer, include=FALSE, warning=FALSE}
library(xaringanthemer)
style_duo_accent(
  primary_color = "#000080",
  secondary_color = "#f2f3f4",
  inverse_header_color = "#00147e"
)
```

```{r xaringan-editable, echo=FALSE}
xaringanExtra::use_editable(expires = 1)
xaringanExtra::use_scribble()
```

```{r xaringan-logo, echo=FALSE}
xaringanExtra::use_logo(
  image_url = "https://github.com/alxcn/TecLogoEIC/blob/9562a53875418e749a296c85808a19c85fc4be74/IngenieriaCiencias_Horizontal_RGB.png",
  position = xaringanExtra::css_position(top = "2em", right = "2em")
)
```
# Objetivos de la Sesión

* Introducir el concepto de Transformación lineal. <br/><br/>
* Demostrar que una función es una transformación lineal. <br/><br/>
* Calcular los subespacios predilectos: Núcleo e Imagen. <br/><br/>
* Teorema de la Dimensión.

---
# Transformaciones Lineales

> __Definición:__ Sean $V$ y $W$ espacios vectoriales. Una función $T:V\rightarrow W$ se llama __transformación lineal__ si para todo $u,v\in V$ y para todo escalar $\alpha\in \mathbb{R}$ se cumple que: $$T(u+v)=T(u)+T(v)$$ $$T(\alpha u)=\alpha T(u).$$

--
<br/>
##### Ejemplo 1

La función $T:\mathbb{R}^2\rightarrow \mathbb{R}^2$ definida por $T(x,y)=(x+y,2x-y)$ es una transformación lineal, por que $$T(x_1+x_2,y_1+y_2)=(x_1+x_2+y_1+y_2,2(x_1+x_2)-(y_1+y_2))$$ $$=(x_1+y_1,2x_1-y_1)+(x_2+y_2,2x_2-y_2)=T(x_1,y_1)+T(x_2,y_2)$$ y $$T(\alpha x_1,\alpha y_1)=(\alpha x_1+\alpha y_1,2\alpha x_1-\alpha y_1)=\alpha(x_1+y_1,2x_1-y_1)=\alpha T(x_1,y_1).$$

---
##### Ejemplo 2
La función $T:\mathbb{R}^3\rightarrow P_2$ definida por $T(x,y,z)=x+yt+zt^2$  es una transformación lineal, 
--
<br/><br/><br/>
por que $$T(x_1+x_2,y_1+y_2,z_1+z_2)=x_1+x_2+(y_1+y_2)t+(z_1+z_2)t^2=(x_1+y_1t+z_2t^2)+(x_2+y_2t+z_2t^2)$$ $$=T(x_1,y_1,z_1)+T(x_2,y_2,z_2)$$ y $$T(\alpha x_1,\alpha y_1,\alpha z_1)=\alpha x_1+\alpha y_1t+\alpha z_1t^2= \alpha(x_1+y_1t+z_1t^2)=\alpha T(x_1,y_1,z_1).$$

---
##### Ejemplo 3

Prueben que la función $T:P_3\to \mathbb{R}$  dada por $T(p)=p(0)$ es tranformación lineal.

--
<br/><br/>
__Solución:__ Sean $p,q\in P_3$ y $\alpha\in \mathbb{R}$, entonces $$T(p+q)=(p+q)(0)=(a_0+b_0+(a_1+b_1)(0)+(a_2+
b_2)(0)^2=a_0+b_0=T(p)+T(q)$$ y $$T(\alpha p)=(\alpha p)(0)=\alpha a_0+\alpha a_1(0)+\alpha a_2(0)=\alpha T(p).$$

---
## El Núcleo y el Rango

> __Definición:__ Sea $T:V\to W$ una transformación lineal: <br/><br/>
  * __El núcleo:__ es el subespacio vectorial de $V$ definido por todos los vectores que se anulan bajo $T$ $$N(T)=\{v\in V:T(v)=0\}.$$ <br/><br/>
  * __El rango:__ es el subespacio de $W$ definido por todos los vectores de la forma $T(v)$ para $v\in V$ $$R(T)=\{T(v):v\in V\}.$$

---
##### Ejemplo 4

Consideremos la transformación lineal $T:\mathbb{R}^2\to \mathbb{R}^2$ definida por $T(x,y)=(x+y,2x-y)$. <br/><br/>

--
* El núcleo de $T$ es el conjunto de todos los vectores $(x,y)$ tales que $T(x,y)=(0,0)$, es decir, $x+y=0$ y $2x-y=0$ $$\left(\begin{array}{cc|c} 1 & 1 & 0\\ 2 & -1 & 0\end{array}\right)\sim \left(\begin{array}{cc|c} 1 & 1 & 0\\ 0 & -3 & 0\end{array}\right)\sim \left(\begin{array}{cc|c} 1 & 0 & 0\\ 0 & 1 & 0\end{array}\right)$$ por lo tanto, $N(T)=\{(0,0)\}$ y $\dim N(T)=0$.

* Para encontrar el rango de $T$ tomamos un vector genérico $(u,v)$ de $\mathbb{R}^2$ y resolvemos el sistema $$\left(\begin{array}{cc|c} 1 & 1 & u\\ 2 & -1 & v\end{array}\right)\sim \left(\begin{array}{cc|c} 1 & 1 & u\\ 0 & -3 & v-2u\end{array}\right)\sim \left(\begin{array}{cc|c} 1 & 0 & \frac{v+2u}{3}\\ 0 & 1 & \frac{2u-v}{3}\end{array}\right)$$ por lo tanto, $R(T)=\{(u,v)\in \mathbb{R}^2:u=\frac{y+2x}{3},v=\frac{2x-y}{3}\}$ y $\dim R(T)=2$.

---
##### Ejemplo 5

Consideremos la transformación lineal $D:P_2\to P_1$ definida por $D(p)=p'$. <br/><br/>

--
* $D(a_0+a_1x+a_2x^2)=a_1+2a_2x=0+0x$ si y solo si $a_1=0$ y $a_2=0$, por lo tanto, $N(D)=\{p\in P_2:a_1=a_2=0\}=\{a_0\}$ y $\dim N(D)=1$.

* Para encontrar el rango de $D$ tomamos un vector genérico $p=a_0+a_1x$ de $P_1$ y calculamos $$D(b_0+b_1x+b_2x^2)=b_1+2b_2x=a_0+a_1x$$, por lo tanto: $a_0=b_1$ y $b_2=\frac{a_1}{2}$, por lo tanto, $R(D)=P_1$ y $\dim R(D)=2$.

---
##### Ejemplo 6

Consideremos la transformación lineal $T:\mathbb{R}^2\to \mathbb{R}^3$ definida por $T(x,y)=A(x,y)$ donde $$A=\left(\begin{array}{cc} 0 & 1 \\ 2 & 1 \\ 1 & 3\end{array}\right)$$ encuentre el nucleo y el rango <br/><br/>

---
## Teorema de la Dimensión

> __Teorema:__ Sea $T:V\to W$ una transformación lineal, entonces $$\dim V=\dim N(T)+\dim R(T).$$