---
title: "Integrales de Linea y Trabajo"
subtitle: "Sesión 05"
author: 
  - "Alejandro Ucan"
date: '`r Sys.Date()`'
output:
  xaringan::moon_reader:
    css: xaringan-themer.css
    nature:
      slideNumberFormat: "%current%"
      highlightStyle: github
      highlightLines: true
      ratio: 16:9
      countIncrementalSlides: true
---

```{r setup, include=FALSE}
options(htmltools.dir.version = FALSE)
knitr::opts_chunk$set(
  fig.show =('asis'),
  dev='png',
	message = FALSE,
	warning = FALSE,
	cache = FALSE,
	hiline = TRUE,
	out.width = "90%"
)
```

```{r xaringan-themer, include=FALSE, warning=FALSE}
library(xaringanthemer)
style_duo_accent(
  primary_color = "#000080",
  secondary_color = "#f2f3f4",
  inverse_header_color = "#00147e"
)
```

```{r xaringan-editable, echo=FALSE}
xaringanExtra::use_editable(expires = 1)
xaringanExtra::use_scribble()
```
# Objetivos:

 * Definir la integral de línea. <br/><br/>
 * Calcular integrales de línea. <br/><br/>
 * Resolver problemas aplicados al trabajo. <br/><br/>

---
# Integral de línea

> __Definición:__ Sea $\mathbf{F}:\mathbb{R}^n\to\mathbb{R}^n$ un campo vectorial y $c:[a,b]\rightarrow \mathbb{R}^n$ una curva suave. La integral de línea de $\mathbf{F}$ sobre $c,$ denotada por $\int_c\mathbf{F}\cdot d\mathbf{s}$, se define como $$\int_c\mathbf{F}\cdot d\mathbf{s}=\int_a^b\mathbf{F}(c(t))\cdot c'(t)dt.$$

---
##### Ejemplo 1

> Calcular $\int_c\mathbf{F}\cdot d\mathbf{s}$, donde $\mathbf{F}(x,y)=( x^2y,2xy^2 )$ y $c$ es la curva parametrizada por $c(t)=\langle t^2,t^3\rangle$ para $0\leq t\leq 1.$

--
##### Solución

Notemos que $c'(t)=(2t,3t^2)$ y $\mathbf{F}(c(t))=((t^2)^2(t^3),2(t^2)(t^3)^2)=(t^7,2t^8).$ Por lo tanto, $$\int_c\mathbf{F}\cdot d\mathbf{s}=\int_0^1\mathbf{F}(c(t))\cdot c'(t)dt=\int_0^1(t^7,2t^8)\cdot(2t,3t^2)dt=\int_0^1(2t^8+6t^9)dt$$
$$=\left.\frac{2}{9}t^9+\frac{6}{10}t^{10}\right|_0^1=\frac{2}{9}+\frac{6}{10}=\frac{47}{45}.$$

---
##### Ejemplo 2

> Calcular $\int_c\mathbf{F}\cdot d\mathbf{s}$, donde $\mathbf{F}(x,y)=( y,2x )$ y $c$ es la circunferencia centrada en $(1,1)$ de radio $2.$

--
##### Solución

Notemos que $c(t)=(1+2\cos t,1+2\sin t)$ y $c'(t)=(-2\sin t,2\cos t).$ Por lo tanto, $$\int_c\mathbf{F}\cdot d\mathbf{s}=\int_0^{2\pi}\mathbf{F}(c(t))\cdot c'(t)dt=\int_0^{2\pi}(1+2\sin t,2+4\cos t)\cdot(-2\sin t,2\cos t)dt$$
$$=\int_0^{2\pi}(-4\sin t+4\cos t+8\cos^2t)dt=\left.4\cos t+4\sin t+\frac{8}{3}\cos^3t\right|_0^{2\pi}$$
$$=4+0+\frac{8}{3}-4-0-\frac{8}{3}=0.$$

---
## ¿Qué pasa si cambio de parametrización?

> __Teorema:__ Sea $\mathbf{F}:\mathbb{R}^n\to\mathbb{R}^n$ un campo vectorial y $c:[a,b]\rightarrow \mathbb{R}^n$ una curva suave. Si $c_1:[\alpha,\beta]\rightarrow \mathbb{R}^n$ es una reparametrización (que preserva la orientación) de $c,$ entonces $$\int_c\mathbf{F}\cdot d\mathbf{s}=\int_{c_1}\mathbf{F}\cdot d\mathbf{s}.$$

---
## ¿Qué pasa si cambiamos la orientación?

> __Teorema:__ Sea $\mathbf{F}:\mathbb{R}^n\to\mathbb{R}^n$ un campo vectorial y $c:[a,b]\rightarrow \mathbb{R}^n$ una curva suave. Si $c_1:[\alpha,\beta]\rightarrow \mathbb{R}^n$ es una reparametrización (que no preserva la orientación) de $c,$ entonces $$\int_c\mathbf{F}\cdot d\mathbf{s}=-\int_{c_1}\mathbf{F}\cdot d\mathbf{s}.$$

---
## ¿Qué pasa si mi curva está en pedazos?

> __Teorema:__ Sea $\mathbf{F}:\mathbb{R}^n\to\mathbb{R}^n$ un campo vectorial y $c:[a,b]\rightarrow \mathbb{R}^n$ una curva suave. Si $c=c_1+c_2+\cdots+c_n$ con $c_i:[a_i,b_i]\to\mathbb{R}^n,$ entonces $$\int_c\mathbf{F}\cdot d\mathbf{s}=\int_{c_1}\mathbf{F}\cdot d\mathbf{s}+\int_{c_2}\mathbf{F}\cdot d\mathbf{s}+\cdots+\int_{c_n}\mathbf{F}\cdot d\mathbf{s}.$$

---
##### Ejemplo 3

Sea $\mathbf{F}=(\sin(x),\cos(y),t)$ y $c$ la curva formada por el triángulo formado por $(1,0,0),(0,1,0),(0,0,1)$ en el sentido contrario a las manecillas del reloj. Calcular $\int_c\mathbf{F}\cdot d\mathbf{s}.$


---
## Trabajo

> __Definición:__ Sea $\mathbf{F}:\mathbb{R}^n\to\mathbb{R}^n$ un campo vectorial y $c:[a,b]\rightarrow \mathbb{R}^n$ una curva suave. El trabajo realizado por $\mathbf{F}$ sobre $c$ se define como $$W=\int_c\mathbf{F}\cdot d\mathbf{s}.$$

---
##### Ejemplo 4

> Una partícula se mueve a lo largo de la curva $c(t)=( e^t\cos(t),e^t\sin(t) )$ para $0\leq t\leq 1.$ Si la fuerza que actúa sobre la partícula es $\mathbf{F}(x,y)=( x^2y,2xy^2 )$, ¿cuánto trabajo se realiza sobre la partícula?


---
# Actividad

1. Si $\mathbf{F}$ es perpendicular a $c'(t)$ a lo largo de su dominio. Demuestra que $\int_c\mathbf{F}\cdot d\mathbf{s}=0.$ <br/><br/>

1. Si $\mathbf{F}=\nabla f,$ demuestra que $\int_c\mathbf{F}\cdot d\mathbf{s}=f(c(b))-f(c(a)).$ <br/><br/>

1. Un ciclista sube la montaña $x^2+y^2+z=2pi$ dando una vuelta completa en sentido contrario a las manecillas del reloj con una altura de incremento constante (derivada constante). Si la fuerza que actúa sobre el ciclista es $\mathbf{F}(x,y,z)=(y,x,0),$ ¿cuánto trabajo se realiza sobre el ciclista? <br/><br/>