---
title: "Reglas de Derivación"
subtitle: "Sesión 17"  
author: 
  - "Alejandro Ucan"
date: '`r Sys.Date()`'
output:
  xaringan::moon_reader:
    css: xaringan-themer.css
    nature:
      slideNumberFormat: "%current%"
      highlightStyle: github
      highlightLines: true
      ratio: 16:9
      countIncrementalSlides: true
---

```{r setup, include=FALSE}
options(htmltools.dir.version = FALSE)
knitr::opts_chunk$set(
  fig.width=3, fig.height=2.5, fig.retina=3,
  out.width = "50%",
  cache = FALSE,
  echo = FALSE,
  message = FALSE, 
  warning = FALSE,
  hiline = TRUE
)
```

```{r xaringan-themer, include=FALSE, warning=FALSE}
library(xaringanthemer)
style_duo_accent(
  primary_color = "#f6b26b",
  secondary_color = "#fc8100",
  inverse_header_color = "#5E4701"
)
```

```{r xaringan-editable, echo=FALSE}
xaringanExtra::use_editable(expires = 1)
xaringanExtra::use_scribble()
```
# Objetivos:

 * Calcular derivadas sin utilizar la definición. <br/> <br/>
 * Conocer las principales reglas de derivación. <br/> <br/>
 * Determinar que regla se aplica. <br/><br/>
 
---
# Derivada de una función constante.

> Si $f(x)=k$ es una función constante, entonces su derivada es: $$f'(x)=(k)'=0$$

__Por ejemplo:__ 
<br/>
1. $(3)'=0.$<br/>
1. $\frac{d}{dx}\left(\frac{-3}{2}\right)=0.$<br/>
1. $(0)'=0$<br/>

---
# Derivada de una función potencia.

> Si $f(x)=x^n$ para cualquier $n$ racional, entonces su derivada cumple:

$$f'(x)=(x^n)'=n\cdot x^{n-1}.$$

__Por ejemplo:__
<br/>
1. $(x^3)'=3x^2,$
1. $(x^{-2})'=(-2x^{-3}),$
1. $\frac{d}{dx}(x^{3/2})=\frac{3}{2}x^{1/2}.$

> Notemos que, aquí necesitamos las reglas de exponentes. Recordemos que se cumplen: $$\frac{1}{x^n}=x^{-n} \mbox{ y } \sqrt[n]{x^m}=x^{m/n},$$ es decir, podemos transformar potencias en denominadores como potencias negativas y raíces como potencias fraccionarias.

---
# Linealidad de la Derivada

> Decimos que la derivada es lineal por que cumple las siguientes propiedades:<br/>
* Si $k$ es un real, entonces $(k\cdot f)'=k\cdot f',$ es decir, la derivada "saca" constantes.
<br/><br/>
* Si $f$ y $g$ son dos funciones, entonces $(f\pm g)'=f'\pm g',$ es decir, la derivada "separa sumas/restas".

__Por ejemplo:__

1. $\frac{d(2x^6)}{dx}=2\frac{dx^6}{dx}=(2)(6x^5)=12x^5.$
1. $\frac{d(7\sqrt[5]{x^7})}{dx}=7\frac{d\sqrt[5]{x^7}}{dx}=7\frac{d(x^{7/5})}{dx}=(7)\left(\frac{7}{5}x^{2/5}\right)=\frac{49}{5}x^{2/5}.$
1. $\frac{d(x^2+3x^3-2x)}{dx}=\frac{d(x^2)}{dx}+\frac{d(3x^3)}{dx}-\frac{d(2x)}{dx}=2x+9x^2-2$

---
# Regla del funciones trigonométricas y trascendentales

> En ingenieria usualmente trabajamos con funciones que no son algebraicas, estas pueden ser las funciones trigonométricas y trascendentales, a continuación enunciamos la regla de como derivarlas.
<br/><br/>
* $(\sin x)'=\cos x$ <br/>
* $(\cos x)'= -\sin x$ <br/>
* $(\tan x)'=(\sec x)^2$ <br/>
* $(\cot x)'=-(\csc x)^2$ <br/>
* $(\sec x)'=\sec x \cdot \tan x$<br/>
* $(\csc x)'=-\csc x \cdot \cot x$ <br/>
* $(e^x)'=e^x$ <br/>
* $(\ln x)'=\frac{1}{x}.$

---
# Regla del producto.

> Si $f(x)$ y $g(x)$ son dos funciones, entonces la derivada de $(fg)(x)$ cumple $$(fg)'=f' \cdot g + f\cdot g',$$ es decir, la derivada del producto es la derivada del primer factor por el segundo factor más el primer factor por la derivada del segundo factor.

__Por ejemplo:__
<br/><br/>
* $\frac{d}{dx}(x^3\sin x)=\left(\frac{d}{dx}x^3\right)\sin x + x^3 \left(\frac{d}{dx}\sin x\right)= 3x^2\sin x + x^3\cos x.$ <br/><br/>

* $(\ln x \cdot \cos x)'=(\ln x)'\cdot \cos x + \ln x \cdot (\cos x)'=\frac{1}{x}\cos x+(\ln x)(-\sin x)=\frac{\cos x}{x}-\ln x\sin x.$

> Si un factor en el producto es una constante, entonces no se recomienda usar la regla del producto, si no la linealidad de la derivada.

---
# Regla del cociente.

>  Si $f(x)$ y $g(x)$ son dos funciones, entonces la derivada de $\left(\frac{f}{g}\right)(x)$ cumple $$\left(\frac{f}{g}\right)'=\frac{f' \cdot g - f\cdot g'}{g^2},$$ es decir, la derivada del producto es la derivada del numerador por el denominador menos el numerador por la derivada del denominador, todo eso divido entre el denominador al cuadrado.

<br/><br/>
__Por ejemplo:__

$$\left(\frac{3x-5}{x^2-7}\right)'=\frac{(3x-5)'(x^2+7)-(3x-5)(x^2+7)'}{(x^2+7)^2}=\frac{3(x^2+7)-(3x-5)(2x)}{(x^2+7)^2}$$
$$=\frac{3x^2+24-6x^2+10x}{(x^2+7)^2}=\frac{-3x^2+10x+24}{(x^2+7)^2}.$$

---
# Otro ejemplo del cociente:

$$\left(\frac{e^x+7}{2\sin x-1}\right)'=\frac{(e^x+7)'(2\sin x-1)-(e^x-7)(2\sin x-1)'}{(2\sin x-1)^2}=\frac{e^x(2\sin x-1)-(e^x+7)(2\cos x)}{(2\sin x-1)^2}$$

$$=\frac{2 e^x \sin x -e^x -2e^x\cos x -14 \cos x}{(2\sin x-1)^2}.$$

---
# Actividad de Práctica:

Calcule las derivadas utilizando las reglas de las siguientes funciones:

* $f(y)=y^{10}+7y^5-y^3+1.$
* $g(x)=4x^4-\frac{1}{4x^4}$
* $p(u)=3\sqrt[4]{x^3}-\frac{2}{x^5}-10x^4$
* $h(x)=\frac{\sin x-1}{\cos x +1}$
* $f(t)=\cos t\cot t$
* $j(z)=(z^2+\cos z)(2z-\sin z)$
* $m(z)=\frac{1-e^{x}}{e^x+1}.$
