---
title: "EDOs exactas"
subtitle: "Sesión 04"  
author: 
  - "Alejandro Ucan"
date: '`r Sys.Date()`'
output:
  xaringan::moon_reader:
    css: xaringan-themer.css
    nature:
      slideNumberFormat: "%current%"
      highlightStyle: github
      highlightLines: true
      ratio: 16:9
      countIncrementalSlides: true
---

```{r setup, include=FALSE}
options(htmltools.dir.version = FALSE)
knitr::opts_chunk$set(
  fig.width=9, fig.height=3.5, fig.retina=3,
  out.width = "100%",
  cache = FALSE,
  echo = FALSE,
  message = FALSE, 
  warning = FALSE,
  hiline = TRUE
)
```

```{r xaringan-themer, include=FALSE, warning=FALSE}
library(xaringanthemer)
style_duo_accent(
  primary_color = "#000080",
  secondary_color = "#f2f3f4",
  inverse_header_color = "#00147e"
)
```

```{r xaringan-editable, echo=FALSE}
xaringanExtra::use_editable(expires = 1)
xaringanExtra::use_scribble()
```

```{r xaringan-logo, echo=FALSE}
xaringanExtra::use_logo(
  image_url = "https://github.com/alxcn/TecLogoEIC/blob/9562a53875418e749a296c85808a19c85fc4be74/IngenieriaCiencias_Horizontal_RGB.png",
  position = xaringanExtra::css_position(top = "2em", right = "2em")
)
```
# Objetivos de la Sesión

* Diferenciar las EDOs exactas. <br/><br/>
* Resolver las EDOs exactas por integración parcial. <br/><br/>


---
# EDOs exactas

> Supongamos que tenemos la siguiente EDO de orden 1: $$M(x,y) + N(x,y) \frac{dy}{dx} = 0$$ <br/>
--
Podemos reescribir lo anterior a: $$M(x,y)dx + N(x,y)dy = 0$$ <br/> 
--
¿Qué puedes observar de la expresión anterior? <br/><br/>

---
# EDOs exactas

> __Definición:__ decimos que la EDO $$M(x,y)dx + N(x,y)dy = 0$$ es exacta si existe una función $u(x,y)$ tal que: $$\frac{\partial u}{\partial x} = M(x,y)$$ y $$\frac{\partial u}{\partial y} = N(x,y).$$ <br/><br/>

--
Esto implica que la EDO se ve como $$du=M(x,y)dx + N(x,y)dy = 0,$$ por lo que mi solución sería $u(x,y)=c$.
---
## Ejemplos

Las siguientes EDOs son exactas: <br/><br/>
  1. $$(2xy^2)dx + (2x^2y)dy = 0$$ <br/><br/>
  2. $$-y\sin(xy)dx-x\sin(xy)dy=0$$ <br/><br/>
  3. $$ \frac{2dx}{x}+\frac{2dy}{y}=0$$ <br/><br/>
---
## Criterio para determinar exactitud

> __Criterio:__ La EDO $$M(x,y)dx + N(x,y)dy = 0$$ es exacta si y sólo si $$\frac{\partial M}{\partial y} = \frac{\partial N}{\partial x}.$$ <br/><br/>

--
Veamos que el criterio aplica para las EDOs anteriores:

---
# Método de Solución de EDOs Exactas

> __Método:__ Sea la EDO $$M(x,y)dx + N(x,y)dy = 0$$ exacta. <br/><br/>
  1. Tomar $M(x,y)dx$ e integrar la función $$u(x,y)=\int M(x,y)dx + g(y)$$ con respecto a $x$. <br/><br/>
  2. Derivar la función $u(x,y)$ con respecto a $y$ y comparar con $N(x,y)$ de la siguiente manera $$N(x,y)=\frac{\partial u}{\partial y}=\frac{\partial}{\partial y}\int M(x,y)dx + g'(y).$$
  3. Despejar $g'(y)$ y encontrar $g(y)$ integrando $g'(y)$ con respecto a $y$.

---
##### Ejemplo 1

Resolver la EDO $$(2xy^2)dx + (2x^2y)dy = 0$$ <br/><br/>

--
__Solución:__ <br/><br/>
  $u(x,y)=\int 2xy^2dx +g(y)=x^2y^2+g(y)$ <br/><br/>
  $\frac{\partial u}{\partial y}=2x^2y+g'(y)=2x^2y$ <br/><br/>
  $g'(y)=2x^2y-2x^2y=0$ <br/><br/>Por lo que $g(y)=c$ <br/><br/>

  Por lo que la solución es: $x^2y^2+c=0$ <br/><br/>

---
##### Ejemplo 2

Resolver la EDO $$2xydx+(x^2-1)dy=0$$ <br/><br/>

--
__Solución:__ <br/><br/>
$u(x,y)=\int 2xydx +g(y)=x^2y+g(y)$ <br/><br/>
$\frac{\partial u}{\partial y}=x^2+g'(y)=x^2-1$ <br/><br/>
$g'(y)=-1$ <br/><br/>Por lo que $g(y)=-y$ <br/><br/>
  
Por lo que la solución es: $x^2y-y=c$ <br/><br/>

---
##### Ejemplo 3

Resolver la EDO $$(\sin y -y\sin x)dx + (\cos x -x\cos y -y)dy = 0$$ <br/><br/>

