---
title: "Aplicación de la Transformada de Laplace"
subtitle: "Sesión 10"
author: 
  - "Alejandro Ucan"
date: '`r Sys.Date()`'
output:
  xaringan::moon_reader:
    css: xaringan-themer.css
    nature:
      slideNumberFormat: "%current%"
      highlightStyle: github
      highlightLines: true
      ratio: 16:9
      countIncrementalSlides: true
---

```{r setup, include=FALSE}
options(htmltools.dir.version = FALSE)
knitr::opts_chunk$set(
  fig.width=9, fig.height=3.5, fig.retina=3,
  out.width = "100%",
  cache = FALSE,
  echo = FALSE,
  message = FALSE, 
  warning = FALSE,
  hiline = TRUE
)
```

```{r xaringan-themer, include=FALSE, warning=FALSE}
library(xaringanthemer)
style_duo_accent(
  primary_color = "#000080",
  secondary_color = "#f2f3f4",
  inverse_header_color = "#00147e"
)
```

```{r xaringan-editable, echo=FALSE}
xaringanExtra::use_editable(expires = 1)
xaringanExtra::use_scribble()
```

```{r xaringan-logo, echo=FALSE}
xaringanExtra::use_logo(
  image_url = "https://github.com/alxcn/TecLogoEIC/blob/9562a53875418e749a296c85808a19c85fc4be74/IngenieriaCiencias_Horizontal_RGB.png",
  position = xaringanExtra::css_position(top = "2em", right = "2em")
)
```
# Objetivos de la Sesión

* Calcularemos transformadas de Laplace de funciones extremas. <br/><br/>
* Introduciremos la transformada de Laplace inversa. <br/><br/>
* Introduciremos la relación entre la Transformada de Laplace y la derivada de una función. <br/><br/>
* Aplicaremos la transformada de Laplace en la solución de EDOS.

---
# Transformadas de funciones Extremas:

> Utilizando la definición de la transformada de Laplace calcule la transformada de las siguientes funciones:
  * $f(t)=-1$ si $0\leq t \leq 1$ y $f(t)=1$ si $t>1.$
  * $f(t)=0$ si $0\leq t\leq a$ y $f(t)=t$ si $t>a.$
  * $f(t)=1$ si $a\leq t\leq b$ y $f(t)=0$ de lo contrario.

---
# Transformadas de Laplace comunes:

La siguiente muestra una lista de transformadas de Laplace más comunes:

  * $\mathcal{L}\left\{t^n\right\}=\frac{n!}{s^{n+1}}$ 
  * $\mathcal{L}\left\{e^{at}\right\}=\frac{1}{s-a}$
  * $\mathcal{L}\left\{\sin(kt)\right\}=\frac{k}{s^2+k^2}$
  * $\mathcal{L}\left\{\cos(kt)\right\}=\frac{s}{s^2+k^2}$
  * $\mathcal{L}\left\{\sinh(kt)\right\}=\frac{k}{s^2-k^2}$
  * $\mathcal{L}\left\{\cos(kt)\right\}=\frac{s}{s^2-k^2}$
  
---
### Ejemplo:

> ¿Quién sería el la función de la que provienen las siguientes transformadas de Laplace? 
  * $F(s)=\frac{1}{s^5}$
  * $F(s)=\frac{1}{s^2+7}$
  * $F(s)=\frac{s^2+6s+9}{(s-1)(s-2)(s+4)}$
  
---
# Transformación de Derivadas:

> __Teorema:__ Si existe $\mathcal{L}\{f(t)\}=F(s)$ entonces se cumple $$\mathcal{L}\{f'(t)\}=sF(s)-f(0)$$ $$\mathcal{L}\{f^(n)(t)\}=s^nF(s)-s^{n-1}f(0)-s^{n-2}f'(0)-\cdots- f^{(n-1)}(0).$$

### Ejemplo: 

Encuentra la solución de la ecuación $$y'+3y=13\sin(2t)\quad y(0)=6$$

---
### Ejemplo:

Encuentre la solución a la ecuación $$y''-3y'+2y=e^{-4t},\quad y(0)=1,\quad y'(0)=5.$$

---
### Ejemplo:

Encuentre la solución a la ecuación $$2y'''+3y''-3y'-2y=e^{-t},\, y(0)=0,\,y'(0)=0,\,y''(0)=1.$$

---
# Actividad en clase 

Calcula lo que se te pide:

* $\mathcal{L}^{-1}\left\{\frac{1}{s^2}-\frac{1}{s}+\frac{1}{s-2}\right\}.$
* $\mathcal{L}^{-1}\left\{\frac{5}{s^2+49}\right\}.$
* $\mathcal{L}^{-1}\left\{\frac{1}{s^2+s-20}\right\}.$
* $y'-y=1,\, y(0)=0.$
* $y'-y=2\cos(5t),\, y(0)=0$
* $y''+5y'+4y=0,\, y(0)=1,\, y'(0)=0.$
* $y''+y=\sqrt{2}\sin(\sqrt{2}t),\,y(0)=10,\, y'(0)=0.$
