---
title: "Topología de Grafos y Complejos Simpliciales"
subtitle: "Sesión 07 - Lecture 4"  
author: 
  - "Alejandro Ucan"
date: '`r Sys.Date()`'
output:
  xaringan::moon_reader:
    css: xaringan-themer.css
    nature:
      slideNumberFormat: "%current%"
      highlightStyle: github
      highlightLines: true
      ratio: 16:9
      countIncrementalSlides: true
---

```{r setup, include=FALSE}
options(htmltools.dir.version = FALSE)
knitr::opts_chunk$set(
  fig.width=9, fig.height=3.5, fig.retina=3,
  out.width = "100%",
  cache = FALSE,
  echo = FALSE,
  message = FALSE, 
  warning = FALSE,
  hiline = TRUE
)
```

```{r xaringan-themer, include=FALSE, warning=FALSE}
library(xaringanthemer)
style_duo_accent(
  primary_color = "#000080",
  secondary_color = "#f2f3f4",
  inverse_header_color = "#00147e"
)
```

```{r xaringan-editable, echo=FALSE}
xaringanExtra::use_editable(expires = 1)
xaringanExtra::use_scribble()
```

```{r xaringan-logo, echo=FALSE}
xaringanExtra::use_logo(
  image_url = "https://raw.githubusercontent.com/alxcn/TecLogoEIC/9562a53875418e749a296c85808a19c85fc4be74/IngenieriaCiencias_Horizontal_RGB.png?token=AJRFKANBWGLDH7GZZ2A76UTDXWSWU",
  position = xaringanExtra::css_position(top = "2em", right = "2em")
)
```
# Grafos

> **Definición:** Un grafo es un par ordenado $G = (V, E)$, donde $V$ es un conjunto no vacío de vértices y $E$ es un conjunto de aristas. Cada arista es un par no ordenado de vértices.

```{r, echo=FALSE}
library(igraph)
g <- graph(edges = c(1, 2, 2, 3, 3, 4, 4, 1), n = 4, directed = FALSE)

# Plotear el grafo
plot(g, vertex.label = V(g)$name, vertex.color = "skyblue", vertex.size = 30, edge.color = "gray")
```
---
## Subgrafos

> **Definición:** Un subgrafo de un grafo $G = (V, E)$ es un grafo $G' = (V', E')$ tal que $V' \subseteq V$ y $E' \subseteq E$.

<br/><br/>
> **Definición:** Un camino en un grafo es una secuencia de vértices $v_1, v_2, \ldots, v_n$ tal que $(v_i, v_{i+1}) \in E$ para $i = 1, 2, \ldots, n-1$.

---
# Topología de los Grafos

> **Definición:** Sea $K_0$ el grafo cuyos vertices es $\varnothing$ y cuyas aristas es $\varnothing$. Lo llamaremos el grafo nulo.

> **Definición:** Sea $G=(V,E)$ un grafo. La **topología** de $G$ es una colección de subgrafos $\tau=\{G_i:i\in I\}$ tales que: <br/>
  * $G,K_0 \in \tau$.
  * Si $\{G_j\}_{j\in J}$ entonces el grafo $\bigcup_{j\in J}G_j$ también está en $\tau$.
  * Si $\{G_j\}_{j=1}^n$ entonces el grafo $\bigcap_j^n G_j$ también está en $\tau$.

---
# Ejemplo

Sea $G=(V,E)$ el grafo con $V=\{1,2,3,4\}$ y $E=\{(1,4),(2,4),(3,4)\}.$ Consideremos la topología $\tau=\{K_0,G_1,G_2, G\}$ tales que $$G_2=\{\{1,2,4\},{(1,4),(2,4)\}$$ $$G_1=\{\{1,4\},\{(1,4)\}\}$$.

---
# Simplejos

> **Definición:** Un $n-$simplejo en $\mathbb{R}^{n+1}$ es el conjunto dado por $$K=\{(x_1,x_2,\cdots,x_{n+1}\in\mathbb{R}^{n+1}:\sum_{i=0}^{n+1} x_i=1,x_j>0\}.$$

--
#### Ejemplo:

El 0-simplejo es el punto $1$ en $\mathbb{R}^1$. <br/>
El 1-simplejo es el segmento que une $(0,1)$ con $(1,0)$ en $\mathbb{R}^2$. <br/>
El 2-simplejo es el triángulo con vértices $(0,0,1)$, $(0,1,0)$ y $(1,0,0)$ en $\mathbb{R}^3$. <br/>

---
# Complejos Simpliciales

> **Definición:** Un complejo simplicial geométrico es una colección de simplejos en $\mathbb{R}^n$ tal que:
  * Cada cara de un simplejo en el complejo es también un simplejo en el complejo.
  * La intersección de dos simplejos en el complejo es un simplejo en el complejo.


