---
title: "Complejos Simpliciales"
subtitle: "Sesión 08 - Lecture 4"  
author: 
  - "Alejandro Ucan"
date: '`r Sys.Date()`'
output:
  xaringan::moon_reader:
    css: xaringan-themer.css
    nature:
      slideNumberFormat: "%current%"
      highlightStyle: github
      highlightLines: true
      ratio: 16:9
      countIncrementalSlides: true
---

```{r setup, include=FALSE}
options(htmltools.dir.version = FALSE)
knitr::opts_chunk$set(
  fig.width=9, fig.height=3.5, fig.retina=3,
  out.width = "100%",
  cache = FALSE,
  echo = FALSE,
  message = FALSE, 
  warning = FALSE,
  hiline = TRUE
)
```

```{r xaringan-themer, include=FALSE, warning=FALSE}
library(xaringanthemer)
style_duo_accent(
  primary_color = "#000080",
  secondary_color = "#f2f3f4",
  inverse_header_color = "#00147e"
)
```

```{r xaringan-editable, echo=FALSE}
xaringanExtra::use_editable(expires = 1)
xaringanExtra::use_scribble()
```

```{r xaringan-logo, echo=FALSE}
xaringanExtra::use_logo(
  image_url = "https://raw.githubusercontent.com/alxcn/TecLogoEIC/9562a53875418e749a296c85808a19c85fc4be74/IngenieriaCiencias_Horizontal_RGB.png?token=AJRFKANBWGLDH7GZZ2A76UTDXWSWU",
  position = xaringanExtra::css_position(top = "2em", right = "2em")
)
```
# Objetivos de la Sesión


* Introducir el concepto de complejo simplicial abstracto. <br/><br/>
* Dar ejemplos de complejos simpliciales. <br/><br/>
* Introducir los conceptos de estrellas y enlaces. <br/><br/>

---
# Complejo Simplicial

> **Definición:** Un complejo simplicial abstracto es un conjunto $K$ de simplejos de un conjunto finito $V$ tal que si $\sigma \in K$ y $\tau \subset \sigma$, entonces $\tau \in K$. <br/><br/>

--
> **Definición:** El $s-$esqueleto de un complejo simplicial $K$ es el conjunto de todos los simplejos de $V$ de dimensión $s$. <br/><br/>

---
## Estrellas Abiertas y Cerradas

> **Definición:** La estrella abierta $\sigma \in K$ es el conjunto de todos los simplejos $\tau\subset K$ tales que $\sigma\subset \tau$ y se denota por $St(\sigma)$ <br/><br/>

--
> **Definición:** La estrella cerrada de $\sigma \in K$ es el complejo simplicial formado por $St(\sigma)$ junto a $\{\sigma'\subset K:\sigma'\subset \omega\in St(\sigma)\}.
