---
title: "Máximos y Mínimos de una función en cerrados"
subtitle: "Sesión 22"  
author: 
  - "Alejandro Ucan"
date: '`r Sys.Date()`'
output:
  xaringan::moon_reader:
    css: xaringan-themer.css
    nature:
      slideNumberFormat: "%current%"
      highlightStyle: github
      highlightLines: true
      ratio: 16:9
      countIncrementalSlides: true
---

```{r setup, include=FALSE}
options(htmltools.dir.version = FALSE)
knitr::opts_chunk$set(
  fig.width=3, fig.height=2.5, fig.retina=3,
  out.width = "50%",
  cache = FALSE,
  echo = FALSE,
  message = FALSE, 
  warning = FALSE,
  hiline = TRUE
)
```

```{r xaringan-themer, include=FALSE, warning=FALSE}
library(xaringanthemer)
style_duo_accent(
  primary_color = "#f6b26b",
  secondary_color = "#fc8100",
  inverse_header_color = "#5E4701"
)
```

```{r xaringan-editable, echo=FALSE}
xaringanExtra::use_editable(expires = 1)
xaringanExtra::use_scribble()
```
# Objetivos:

 * Calcular los valores extremos de una función definida en un intervalo cerrado. <br/><br/>
 * Conocer las condiciones donde puede suceder estos valores extremos. <br/><br/>
 

---
# Valores extremos

> Un valor extremo de una función es aquel valor más grande (__máximo__) o más chico (__mínimo__) que se pueda obtener para la función en un intervalo $[a,b].$

<iframe src="https://www.geogebra.org/graphing/urcnkeut?embed" width="1200" height="400" allowfullscreen style="border: 1px solid #e4e4e4;border-radius: 4px;" frameborder="0"></iframe>

---
# La graficación no siempre es la solución

Calcula los valores extremos de la función $f(x)=\frac{\sin x+\cos x}{\ln x},$ aquí ya es un poco más complicado graficar para verificar cuales son los valores extremos.

<br/>

Supongamos queremos conocer los valores extremos de la función $f(x)=x+1$ en el intervalo $[-2,1].$ 

<iframe src="https://www.geogebra.org/graphing/jzvd768s?embed" width="800" height="300" allowfullscreen style="border: 1px solid #e4e4e4;border-radius: 4px;" frameborder="0"></iframe>

---
# ¿Dónde se pueden encontrar los valores extremos?

> De los ejemplos anteriores tenemos que un valor extremo para $f$ definida en $[a,b]$ puede ocurrir en dos lugares:
<br/><br/>
* En las fronteras del intervalo cerrado, o sea, en $a$ y $b$. <br/><br/>
* En los puntos donde la recta tangente sea horizontal, es decir, donde $f'(x)=0.$ A estos puntos se conoce como puntos estacionarios.

---
# ¿Cómo calculo los valores extremos de una función?

Para calcular los valores extremos de una función $f(x)$ definida en un intervalo cerrado $[a,b]$ se hace lo siguiente:
<br/><br/>
* Primero determino mis puntos frontera y estacionarios (donde $f'(x)=0$) de $f$ sobre el intervalo $[a,b].$ <br/><br/>
* Evaluar cada uno de los puntos encontrados en el paso 1 en la función. El valor más pequeño es donde ocurre el mínimo y el valor más grande es donde ocurre el máximo.

---
# Ejemplo 1:

Encuentra los valores extremos de la función $f(x)=x^2-2x+3$ en el intervalo $[-1,4].$ <br/>

> _Puntos fronterizos:_ $x=-1$ y $x=4.$ <br/>
_Puntos estacionarios:_ $f'(x)=2x-2$ así que $f'(x)=2x-2=0$ ocurre cuando $x=1.$

<br/><br/>

> _Evaluación:_ $f(-1)=6,$ $f(4)=11$ y $f(1)=2.$

<br/><br/>
> Solución: El mínimo es 2 (y se alcanza en $x=1$) y el máximo es 11 (y se alcanza en $x=4$).

---
# Ejemplo 2:

Encuentra los valores extremos de la función $f(x)=-2x^3+3x$ en el intervalo $[-1/2,2].$ <br/>

> _Puntos fronterizos:_ $x=-1/2$ y $x=2.$ <br/>
_Puntos estacionarios:_ $f'(x)=-6x^2+6x$ así que $f'(x)=0$ ocurre cuando $x=0,1.$

<br/><br/>

> _Evaluación:_ $f(-1/2)=1,$ $f(2)=-4,$ $f(0)=0$ y $f(1)=1.$

<br/><br/>
> Solución: El mínimo es -4 (y se alcanza en $x=2$) y el máximo es 1 (y se alcanza en $x=-1/2$ y $x=1$).

---
# Ejemplo 3:

Encuentra los valores extremos de la función $f(x)=\frac{x^4}{4}-\frac{x^3}{3}-6x^2+3$ en el intervalo $[-2,5].$ <br/>

> _Puntos fronterizos:_ $x=-2$ y $x=5.$ <br/>
_Puntos estacionarios:_ $f'(x)=x^3-x^2-12x$ así que $f'(x)=0=x(x+3)(x-4)$ ocurre cuando $x=0,$ $x=4$ y $\color{red}{x=-3}.$ Notemos que este último no pertenece al intervalo cerrado donde estamos verificando, así que no lo tomaremos en cuenta.

<br/><br/>

> _Evaluación:_ $f(-2)=-\frac{43}{3},$ $f(0)=3,$ $f(5)=-\frac{389}{12}$ y $f(4)=-\frac{151}{3}.$

<br/><br/>
> Solución: El mínimo es $-\frac{151}{3}$ (y se alcanza en $x=4$) y el máximo es 3 (y se alcanza en $x=0$).

---
# Ejercicios:

Calcula los valos extremos de la función indicada en el intervalo correspondiente:

1. $f(x)=1+(x+1)^2$ en $[-2,5].$ <br/>
2. $f(x)=x^3-3x+1$ en $[0,3].$ <br/>
3. $f(x)=\frac{x^3+2}{x}$ en $\left[\frac{1}{2},2\right].$ <br/>
4. $f(x)=\sqrt{9-x^2}$ en $[-1,2].$ 
