---
title: "Integral de Superficie y Flujo"
subtitle: "Sesión 07"
author: 
  - "Alejandro Ucan"
date: '`r Sys.Date()`'
output:
  xaringan::moon_reader:
    css: xaringan-themer.css
    nature:
      slideNumberFormat: "%current%"
      highlightStyle: github
      highlightLines: true
      ratio: 16:9
      countIncrementalSlides: true
---

```{r setup, include=FALSE}
options(htmltools.dir.version = FALSE)
knitr::opts_chunk$set(
  fig.show =('asis'),
  dev='png',
	message = FALSE,
	warning = FALSE,
	cache = FALSE,
	hiline = TRUE,
	out.width = "90%"
)
```

```{r xaringan-themer, include=FALSE, warning=FALSE}
library(xaringanthemer)
style_duo_accent(
  primary_color = "#000080",
  secondary_color = "#f2f3f4",
  inverse_header_color = "#00147e"
)
```

```{r xaringan-editable, echo=FALSE}
xaringanExtra::use_editable(expires = 1)
xaringanExtra::use_scribble()
```
# Objetivos:

 * Recordar la Integral de superficie. <br/><br/>
 * Interpretar la Integral de Superficie como el flujo de un campo vectorial. <br/><br/>

---
# Recordar que...

> __Definición:__ Una superficie _paramétrica_ es una función $\Phi:[a,b]\times[c,d]\to \mathbb{R}^3$ con una regla de asignación $$\Phi(u,v)=\left(\phi_1(u,v),\phi_2(u,v),\phi_3(u,v)\right).$$

<br/><br/>

__Ejemplos:__ 
  * Una gráfica de una función $f(x,y)$ es una superficie paramétrica, cuya parametrización es $(u,v,f(u,v))$ donde $[a,b]\times[c,d]$ es el dominio de la función $f$. <br/><br/>
  
  * El casco esférico del norte es una superficie paramétrica, cuya parametrización es $$(\cos(\theta)\sin(\phi),\sin(\theta)\sin(\phi),\cos(\phi))$$ donde $\theta\in[0,2\pi)$ y $\phi\in[0,\pi/2].$

---
# Integral de Superficie.

> __Definición:__ La __integral de superficie__ de un campo vectorial $\mathbf{F}$ definido sobre una superficie paramétrica $S$ (con parametrización $\Phi$) es la cantidad: $$\int_\Phi \mathbf{F}\cdot dS = {\int\!\int}_D \mathbf{F}\cdot \left(T_u \times T_v\right) du dv.$$

<br/><br/>
__Nota:__ en este caso $T_u$ y $T_v$ representan los vectores tangentes a la superficie en las direcciones $u$ y $v.$ Para calcularlos basta con derivar cada función coordenada respecto a la dirección.

---
# Propiedades

> **Teorema:** Sea $S$ una superficie orientada, y sean $\phi_1$ y $\phi_2$ dos parametrizaciones suaves que preserven la orientación, con $\mathbf{F}$ un campo vectorial continuo en $S.$ Entonces, $$\int_{\Phi_1} \mathbf{F}\cdot dS = \int_{\Phi_2} \mathbf{F}\cdot dS.$$

---
##### Ejemplo

> Calcula la integral de superficie del campo $\mathbf{r}(x,y,z)=(x,y,z)$ sobre el un circulo de radio 5 en el plano $z=12.$

---
#### Ejemplo

> Sea $S$ la superficie cerrada formada por el hemisferio $x^2+y^2+z^2=1$ y el plano $z=0.$ Hallar el flujo eléctrico a través de $S$ si el campo eléctrico está dado por $\mathbf{F}(x,y,z)=(2x,2y,2z)$ sobre $S.$

---
#### Ejemplo

> Sea el campo de velocidad de un fluido descrito por $\mathbf{F}=\sqrt{y}\mathbf{j}$ (medida en metros por segundo). Calcular cuántos metros cúbidos de fluido por segundo están cruzando la superficie $x^2+z^2=y$ con $0<y<1$ en la dirección en que $y$ crece.