---
title: "Eliminación Gaussiana"
subtitle: "Sesión 03"  
author: 
  - "Alejandro Ucan"
date: '`r Sys.Date()`'
output:
  xaringan::moon_reader:
    css: xaringan-themer.css
    nature:
      slideNumberFormat: "%current%"
      highlightStyle: github
      highlightLines: true
      ratio: 16:9
      countIncrementalSlides: true
---

```{r setup, include=FALSE}
options(htmltools.dir.version = FALSE)
knitr::opts_chunk$set(
  fig.width=9, fig.height=3.5, fig.retina=3,
  out.width = "80%",
  cache = FALSE,
  echo = FALSE,
  message = FALSE, 
  warning = FALSE,
  hiline = TRUE
)
```

```{r xaringan-themer, include=FALSE, warning=FALSE}
library(xaringanthemer)
style_duo_accent(
  primary_color = "#000080",
  secondary_color = "#f2f3f4",
  inverse_header_color = "#00147e"
)
```

```{r xaringan-editable, echo=FALSE}
xaringanExtra::use_editable(expires = 1)
xaringanExtra::use_scribble()
```

```{r xaringan-logo, echo=FALSE}
xaringanExtra::use_logo(
  image_url = "https://github.com/alxcn/TecLogoEIC/blob/9562a53875418e749a296c85808a19c85fc4be74/IngenieriaCiencias_Horizontal_RGB.png",
  position = xaringanExtra::css_position(top = "2em", right = "2em")
)
```
# Objetivos de la Sesión

* Resolver SELs mediante el método de eliminación Gaussiana.
* Encontrar el rango de una matriz.

---
# Operaciones Elementales

* **Intercambio de renglones**: Se intercambian dos renglones de posición: $R_i \leftrightarrow R_j$.

* **Multiplicación por un escalar**: Se multiplica un renglón por un escalar no nulo: $kR_i \rightarrow R_i$.

* **Suma de renglones**: Se suma un múltiplo de un renglón a otro renglón: $R_i + kR_j \rightarrow R_i$.

---
# La idea es...

 Dada una matriz cualquierla, reducirla a una matriz triangular superior mediante operaciones elementales. Los elementos no cero de la diagonal se llaman **pivotes**.

 ---
 # El método:

  1. **Paso 1**: Seleccionar el primer pivote y hacerlo igual a 1 (para esto localizamos una entrada no cero en la primera columna y cambiamos las filas).

  $$\begin{bmatrix} 0 & 5 & 0 \\ 4 & 0 & 2 \\ 2 & -1 & 3 \end{bmatrix} \rightarrow_{R \rightarrow R } \begin{bmatrix} \, & \, & \, \\ \, & \, & \, \\ \, & \, & \, \end{bmatrix}$$

---

 # El método:

  1. **Paso 1**: Seleccionar el primer pivote (para esto localizamos una entrada no cero en la primera columna y cambiamos las filas).

$$\begin{bmatrix} 0 & 5 & 0 \\ 4 & 0 & 2 \\ 2 & -1 & 3\end{bmatrix} \rightarrow \begin{bmatrix} 4 & 0 & 2 \\ 0 & 5 & 0 \\ 2 & -1 & 3 \end{bmatrix}$$

---
# El método:

2. **Paso 2**: Hacer 1 el primer pivote.

$$\begin{bmatrix} 4 & 0 & 2 \\ 0 & 5 & 0 \\ 2 & -1 & 3 \end{bmatrix} \rightarrow \begin{bmatrix} \, & \, & \, \\ \, & \, & \, \\ \, & \, & \, \end{bmatrix}$$
---
# El método:

2. **Paso 2**: Hacer 1 el primer pivote.

$$\begin{bmatrix} 4 & 0 & 2 \\ 0 & 5 & 0 \\ 2 & -1 & 3 \end{bmatrix} \rightarrow \begin{bmatrix} 1 & 0 & 1/2 \\ 0 & 5 & 0 \\ 2 & -1 & 3 \end{bmatrix}$$

---
# El método:

3. **Paso 3**: Hacer cero los elementos debajo del pivote.

$$\begin{bmatrix} 1 & 0 & 1/2 \\ 0 & 5 & 0 \\ 2 & -1 & 3 \end{bmatrix} \rightarrow \begin{bmatrix} \, & \, & \, \\ \, & \, & \, \\ \, & \, & \, \end{bmatrix}$$

---
# El método:

3. **Paso 3**: Hacer cero los elementos debajo del pivote.

$$\begin{bmatrix} 1 & 0 & 1/2 \\ 0 & 5 & 0 \\ 2 & -1 & 3 \end{bmatrix} \rightarrow \begin{bmatrix} 1 & 0 & 1/2 \\ 0 & 5 & 0 \\ 0 & -1 & 2 \end{bmatrix}$$

---
# El método:

4. **Paso 4 y 5**: Si ya hiciste cero todas las otras entradas fuera del primer pivote, cambia de columna y repite los pasos 1 al 3. Si no hay pivotes, entonces pasar a la siguiente columna.

---
# Aplicación del Método:

> Dado que un SEL tiene una matriz asociada mediante los coeficientes, podemos aplicar el método de eliminación Gaussiana para resolver el sistema de manera más eficiente.

---

# Ejemplo 1

Encuentra la solución a: $$\begin{cases} 2x -y = 3 \\ 3x +4z = 18\\ x + 5y + 6z = 25 \end{cases}.$$

--
1. Escribimos el sistema en forma matricial (aumentada): 



Es importante respetar el orden de las igualdades (aumentada) y la ecuación.
---
# Ejemplo 1
Encuentra la solución a: $$\begin{cases} 2x -y = 3 \\ 3x +4z = 18\\ x + 5y + 6z = 25 \end{cases}.$$

--
2. Aplicamos el método de eliminación Gaussiana a la matriz aumentada:


---
# Ejemplo 1
Encuentra la solución a: $$\begin{cases} 2x -y = 3 \\ 3x +4z = 18\\ x + 5y + 6z = 25 \end{cases}.$$

--
3. Una vez reducida, regresamos de la matriz a las ecuaciones y despejamos las incógnitas.

---
#### Practica:

1. Encuentra la solución a: $$\begin{cases} x+z = 3 \\ -x +y = 2\\ y-z = 4 \end{cases}.$$

2. Encuentra la solución a: $$\begin{cases} 8x +8z = 24 \\ x +z = 3\\ y-z = 16 \end{cases}.$$

3. Encuentra la solución a: $$\begin{cases} 8x +8z = 24 \\ x +z = 2\\ y-z = 16 \end{cases}.$$

---
# Rango de una Matriz

> **Definición:** El rango de una matriz $A,$ denotado por $rk(A),$ es el número de filas no nulas en la matriz reducida por filas.

--


##### Ejemplos:

Calcule el rango de las siguientes matrices:

1. $\begin{bmatrix} 1 & 0 & 1 & 3 \\ -1 & 1 & 0 & 2 \\ 0 & 1 & -1 & 4 \end{bmatrix}$

2. $\begin{bmatrix} 8 & 0 & 8 & 24 \\ 1 & 0 & 1 & 3 \\ 0 & 1 & -1 & 16 \end{bmatrix}$

3. $\begin{bmatrix} 8 & 0 & 8 & 24 \\ 1 & 0 & 1 & 2 \\ 0 & 1 & -1 & 16 \end{bmatrix}$

---
## Aplicación del Rango

> Dado un SEL, este es compatible o consistente (solución única o infinitas) si $$rk(A)+\#(\mbox{parámetros sol})=\#(\mbox{incógnitas}).$$

