---
title: "Álgebra de Matrices"
subtitle: "Sesión 01"  
author: 
  - "Alejandro Ucan"
date: '`r Sys.Date()`'
output:
  xaringan::moon_reader:
    css: xaringan-themer.css
    nature:
      slideNumberFormat: "%current%"
      highlightStyle: github
      highlightLines: true
      ratio: 16:9
      countIncrementalSlides: true
---

```{r setup, include=FALSE}
options(htmltools.dir.version = FALSE)
knitr::opts_chunk$set(
  fig.width = 9, fig.height = 3.5, fig.retina = 3,
  out.width = "100%",
  cache = FALSE,
  echo = FALSE,
  message = FALSE,
  warning = FALSE,
  hiline = TRUE
)
```

```{r xaringan-themer, include=FALSE, warning=FALSE}
library(xaringanthemer)
style_duo_accent(
  primary_color = "#000080",
  secondary_color = "#f2f3f4",
  inverse_header_color = "#00147e"
)
```

```{r xaringan-editable, echo=FALSE}
xaringanExtra::use_editable(expires = 1)
xaringanExtra::use_scribble()
```

```{r xaringan-logo, echo=FALSE}
xaringanExtra::use_logo(image_url = "https://github.com/alxcn/TecLogoEIC/blob/9562a53875418e749a296c85808a19c85fc4be74/IngenieriaCiencias_Horizontal_RGB.png",
  position = xaringanExtra::css_position(top = "2em", right = "2em")
)
```
# Objetivos de la Sesión

* Introducir el Concepto de Matriz (Tamaño y Tipo). <br/><br/>
* Definir las operaciones básicas con matrices (Suma, Resta, Multiplicaciones). <br/><br/>	

---
# Motivación

> ¿Qué entiendes por una matriz? <br/><br/>
¿Haz usado alguna vez una matriz? <br/><br/>
En caso que sí, ¿cómo podemos usarlas de manera matemática? <br/><br/>

---
# El espacio de Matrices

> **Definición:** Una matriz es un arreglo rectangular de números, símbolos o expresiones, dispuestos en filas y columnas. <br/><br/> 

--
##### Ejemplo 1:

Las tablas de Excel son un ejemplo de matrices. <br/><br/>

---
##### Ejemplo 2:

Supongamos que las ventas de una empresa se pueden ordenar por bimestre y sucursal como se muestra en la siguiente tabla:

| Sucursal | Bimestre 1 | Bimestre 2 | Bimestre 3 | Bimestre 4 |
|----------|------------|------------|------------|------------|
| A        | 1000       | 1200       | 1300       | 1400       |
| B        | 1500       | 1600       | 1700       | 1800       |
| C        | 2000       | 2100       | 2200       | 2300       |


¿Cómo sería la matriz asociada a esta información?
---
# Notación Matricial

> **Definición:** Una matriz de tamaño $m \times n$ es un arreglo de $m$ filas y $n$ columnas de números, usualmente se denota como $A=(a_{ij})$ donde $a_{ij}$ denota el elemento en la fila $i$ y columna $j.$ <br/><br/>

$$A= \begin{bmatrix} a_{11} & a_{12} & \cdots & a_{1n} \\ a_{21} & a_{22} & \cdots & a_{2n} \\ \vdots & \vdots & \ddots & \vdots \\ a_{m1} & a_{m2} & \cdots & a_{mn} \end{bmatrix}$$

---
##### Ejemplo 3:

De tal manera que la matriz asociada a la tabla anterior sería:

$$A= \begin{bmatrix} 1000 & 1200 & 1300 & 1400 \\ 1500 & 1600 & 1700 & 1800 \\ 2000 & 2100 & 2200 & 2300 \end{bmatrix}$$

---
# Tipos de Matrices

A continuación se presentan algunos tipos de matrices:

1. **Vector fila:** $A_{1 \times n}.$ *Ejemplo:* $(1, -4, \sqrt{2}, \pi)$ <br/><br/>

2. **Vector columna:** $A_{m \times 1}.$ *Ejemplo:* $\begin{bmatrix} -5 \\ \sqrt{5} \\ e \end{bmatrix}$ <br/><br/>

3. **Matriz cuadrada:** $A_{n \times n}.$ *Ejemplo:* $\begin{bmatrix} 1 & 2 \\ 0 & 5  \end{bmatrix}$ <br/><br/>

---

4. **Matriz diagonal:** $D_{n \times n}$ con $a_{ij}=0$ para $i \neq j.$ *Ejemplo:* $\begin{bmatrix} 1 & 0 & 0 \\ 0 & 2 & 0 \\ 0 & 0 & 3 \end{bmatrix}$ <br/><br/>

5. **Matriz triangular superior:** $A_{n \times m}$ con $a_{ij}=0$ para $i > j.$ *Ejemplo:* $\begin{bmatrix} 1 & 2  \\ 0 & 4  \\ 0 & 0  \end{bmatrix}$ <br/><br/>

6. **Matriz triangular inferior:** $A_{n \times m}$ con $a_{ij}=0$ para $i < j.$ *Ejemplo:* $\begin{bmatrix} 1 & 0  \\ 2 & 4  \\ 3 & 5  \end{bmatrix}$ <br/><br/>

---
7. **Matriz identidad:** $I_{n \times n}$ con $a_{ij}=1$ para $i=j$ y $a_{ij}=0$ para $i \neq j.$ *Ejemplo:* $\begin{bmatrix} 1 & 0 & 0 \\ 0 & 1 & 0 \\ 0 & 0 & 1 \end{bmatrix}$ <br/><br/>

8. **Matriz nula:** $O_{n \times m}$ con $a_{ij}=0$ para todo $i$ y $j.$ *Ejemplo:* $\begin{bmatrix} 0 & 0 & 0 \\ 0 & 0 & 0 \\ 0 & 0 & 0 \end{bmatrix}$ <br/><br/>

---
# Operaciones con Matrices

## Suma de Matrices

> **Definición:** La suma (resta) de dos matrices $A$ y $B$ del mismo tamaño $m \times n$ es una matriz $C$ del mismo tamaño tal que $c_{ij}=a_{ij}+b_{ij}.$ $(c_{ij}=a_{ij}-b_{ij})$ <br/><br/>

-- 
##### Ejemplo 4:

Sean $A=\begin{bmatrix} 1 & 2 \\ 3 & 4 \end{bmatrix}$ y $B=\begin{bmatrix} 5 & 6 \\ 7 & 8 \end{bmatrix}.$ ¿Cuál es la matriz $C=A+B?$ y ¿la matriz $B-A$?

---
### Propiedades de la Suma

1. **Conmutativa:** $A+B=B+A.$ <br/><br/>
2. **Asociativa:** $(A+B)+C=A+(B+C).$ <br/><br/>
3. **Elemento neutro:** $A+O=A.$ <br/><br/>
4. **Elemento opuesto:** $A+(-A)=O$ donde si $A=(a_{ij})$ entonces $-A=(-a_{ij}).$ <br/><br/>

---
## Multiplicación por un Escalar

> **Definición:** La multiplicación de una matriz $A$ por un escalar $k$ es una matriz $B$ tal que $b_{ij}=ka_{ij}.$ <br/><br/>

--
##### Ejemplo 5:

Sea $A=\begin{bmatrix} 1 & 2 \\ 3 & 4 \end{bmatrix}.$ ¿Cuál es la matriz $B=2A$? y ¿la matriz $C=-3A$?

---
### Propiedades de la Multiplicación por un Escalar

1. **Distributiva:** $k(A+B)=kA+kB.$ <br/><br/>
2. **Distributiva:** $(k+l)A=kA+lA.$ <br/><br/>
3. **Asociativa:** $k(lA)=(kl)A.$ <br/><br/>
4. **Elemento neutro:** $1A=A.$ <br/><br/>

---
## Multiplicación de Matrices

**Nota:** Esta operación solo puede realizarse entre matrices de tamaños específicos y el orden de los factores *SI* altera el producto.

> **Definición:** Sea $A_{n\times m}$ y $B_{m\times k}$ entonces existe una matrix $C_{n\times k}$ que corresponde al producto $AB.$ 

--
##### Ejemplo 6:

Sean $A=\begin{bmatrix} 1 & 2 & 3\\ 3 & 4 & -1 \end{bmatrix}$ y $B=\begin{bmatrix} 5 & 6 \\ 7 & 8 \\ -5 & -2 \end{bmatrix}.$ ¿Cuál es la matriz $C=AB?$ y ¿la matriz $D=BA?$

---
### Propiedades de la Multiplicación de Matrices

1. **Asociativa:** $(AB)C=A(BC).$ <br/><br/>
2. **Distributiva:** $A(B+C)=AB+AC.$ <br/><br/>
3. **No conmutativa:** En general $AB \neq BA.$ <br/><br/>
4. **Elemento neutro:** $IA=AI=A.$ <br/><br/>

---
## Transpuesta de una Matriz

> **Definición:** La transpuesta de una matriz $A$ es una matriz $A^T$ tal que $a_{ij}^T=a_{ji}.$

--
##### Ejemplo 7:

Sea $A=\begin{bmatrix} 1 & 2 & -2\\ 3 & 4 & 0 \end{bmatrix}.$ ¿Cuál es la matriz $B=A^T?$